---
title: "LapNet Daraxonrasib - étude de l'effet du Daraxonrasib sur l'EMT"
author: "Eugénie Modolo"
date: "`r format(Sys.time(), '%d %B %Y')`"
output:
  html_document:
    df_print: kable
    highlight: default
    number_sections: yes
    self_contained: yes
    theme: default
    toc: yes
    toc_float: no
    toc_depth: 4
editor_options:
  chunk_output_type: console
---

<!--
SPDX-FileCopyrightText: 2026 Eugenie Modolo <eugenie.modolo@lyon.unicancer.fr>

SPDX-License-Identifier: AGPL-3.0-or-later
-->


```{r setup, results = "hide", include=F}
#knitr::opts_chunk$set(echo = TRUE)
knitr::opts_chunk$set(echo=FALSE, eval=TRUE, message=FALSE, warning=FALSE, fig.align='center', out.width='100%', cache = F)

path <- "/home/eugenie-modolo/Documents/Lapnet/"
# setwd(path)
knitr::opts_knit$set(root.dir = path)

# WKDIR <- paste0(path,"/DE_analysis")
# setwd(WKDIR)
```

```{r report colors, results = "hide"}
#color html : https://www.w3schools.com/tags/ref_colornames.asp
text.col      <- 'Black'

darker.col    <- '#666699'
darker.col.2  <- '#8c8cb2'
darker.col.3  <- '#ababc7'
darker.col.4  <- '#d1d1e0'
darker.col.5  <- '#f0f0f5'

lighter.col   <- '#c18d0b'
lighter.col.2 <- "#d4af54"
lighter.col.3 <- "#e3cc91"
```

<style> 
toc {position: fixed; overflow:auto}
body {text-align: justify; color: `r text.col`; font-size: 16px}
a:link {color: `r lighter.col.2`}
a:visited {color: `r lighter.col.2`}
h1.title {color: `r darker.col`  ; font-size: 28px}
h1 {color: `r darker.col`  ; font-size: 24px}
h2 {color: `r lighter.col` ; font-size: 20px}
h3 {color: `r darker.col.2` ; font-size: 18px}
h4 {color: `r text.col` ; font-size: 16px}
.list-group-item.active, .list-group-item.active:focus, .list-group-item.active:hover {background-color: `r darker.col.3`}
.datatables{overflow: auto}
td { white-space: nowrap; }
.nav-pills>li>a {
     color: `r darker.col.3`;}
.nav-pills>li>a:hover, .nav-pills>li>a:focus, .nav-pills>li.active>a, .nav-pills>li.active>a:hover, .nav-pills>li.active>a:focus{color: black;background-color: `r darker.col.3`;}
</style>

```{r librairies, results = "hide", include=F}

library("RColorBrewer")
library("dplyr")
library("ggplot2")
library(gridExtra)
library("tidyverse")
library("viridis")
library('survival')
library(ranger)
library(ggfortify)
library(survminer)
library(KMEANS.KNN)
library(factoextra)
library(GSVA)
library(gplots)
library("DESeq2")
library(ggrepel)
library(AnnotationDbi) 
library(org.Hs.eg.db)
library(GenomicFeatures)
library(parameters)
library(txdbmaker)
library("rtracklayer")
library("ComplexHeatmap")
library(circlize)
library(conflicted)
library(estimate)

```

# Objectif

Etudier l'effet sur les cellules pancréatiques du traitement par le Daraxonrasib (aussi appelé RMC-6236, inhibiteur de KRAS) sur l'EMT, et notamment la Nétrine et ses récepteurs.

* Concernant le jeu de données bulk RNA-Seq : On a pour chaque lignée 3 réplicats contrôles (traitées au DMSO), 3 traitées au RMC-6236, 3 au tazemetostat et 3 en combinant ces deux traitements.<br/> https://www.ncbi.nlm.nih.gov/geo/query/acc.cgi?acc=GSE315130 <br/>

  + 2 lignées humaines : PSN1 (exhibiting epithelial-like morphology isolated from the pancreas of a patient with adenocarcinoma) & SW1990 (epithelial cells isolated from the spleen metastasis of a grade II pancreatic adenocarcinoma) ;
  
  + 2 expériences souris : (i) même chose que pour les lignées humaines (avec 4 réplicats pour chaque condition au lieu de 3), sur des tumeurs KPC (model of pancreatic ductal adenocarcinoma - PDA) orthotopiques ; (ii) modèle de résistance à RMC-6236, les tumeurs sont traitées pendant 22 jours au RMC-6236 puis trois différents traitements sont faits : contrôle, RMC-6236 en monothérapie ou en combinaison avec un inhibiteur à EZH2 (tazemetostat).

* Concernant le jeu de données single-cell RNA-Seq : Tout est de la souris (KPPC).<br/> https://www.ncbi.nlm.nih.gov/geo/query/acc.cgi?acc=GSE303105 <br/>

  + 1 scRNASeq d'une souris traitée avec RMC-6236 ;
  
  + 1 scRNASeq contrôle (souris traitée avec DMSO).



# Jeu de données bulk RNA-Seq

## Homme PSN1 & SW1990

### Expression des gènes d'intérêt {.tabset}

```{r Homme PSN1 & SW1990 genes d interet, results='asis', echo=FALSE}

# PSN1
FPKM_bulkH_PSN1 <- read.table("./donnees_KRAS/GSE315130_PSN1_cell_line_gene_sample_FPKM_with_symbol.txt", 
                     header = TRUE, 
                     sep = "\t",
                     check.names = FALSE)
# FPKM_bulkH_PSN1 <- subset( FPKM_bulkH_PSN1, select = -description ) # I removed this column directly from the files, as there were errors with the quotes during the file loading that removed lots of lines
FPKM_bulkH_PSN1[, 3:14] <- sapply(FPKM_bulkH_PSN1[, 3:14], as.numeric)
FPKM_bulkH_PSN1 <- subset( FPKM_bulkH_PSN1, select = -geneid)

# SW1990
FPKM_bulkH_SW1990 <- read.table("./donnees_KRAS/GSE315130_SW1990_cell_line_gene_sample_FPKM_with_symbol.txt", 
                     header = TRUE, 
                     sep = "\t",
                     check.names = FALSE)
# FPKM_bulkH_SW1990 <- subset( FPKM_bulkH_SW1990, select = -description )
FPKM_bulkH_SW1990[, 3:14] <- sapply(FPKM_bulkH_SW1990[, 3:14], as.numeric)
# checking that the lines are in the same order:
checkH <- sum(FPKM_bulkH_PSN1$Symbol == FPKM_bulkH_SW1990$Symbol) == nrow(FPKM_bulkH_PSN1)
FPKM_bulkH_SW1990 <- subset( FPKM_bulkH_SW1990, select = -c(geneid, Symbol))

# creating the joined coldata for EDA figures
FPKM_bulkH_joined <- cbind(FPKM_bulkH_PSN1, FPKM_bulkH_SW1990)

# function to draw histograms for each gene of interest
create_gene_histograms <- function(gene_name, df) {

  cell_line_1 <- unique(df$cell_line)[1]
  cell_line_2 <- unique(df$cell_line)[2]
  
  p1 <- ggplot(df[df$cell_line == cell_line_1,], aes(x = condition, y=.data[[gene_name]], fill=condition)) + 
  geom_boxplot()+#notch = TRUE) +
  scale_fill_viridis(discrete = TRUE, alpha=0.6) +
  geom_jitter(position=position_jitterdodge(dodge.width=0.9), size=0.4) +
  theme_bw()+ 
  ylim(0, NA) +
  theme(axis.text.x = element_text(angle=-40, hjust=.1)) +
  ggtitle(paste("FPKM", cell_line_1))
  
  p2 <- ggplot(df[df$cell_line == cell_line_2,], aes(x = condition, y=.data[[gene_name]], fill=condition)) + 
  geom_boxplot()+#notch = TRUE) +
  scale_fill_viridis(discrete = TRUE, alpha=0.6) +
  geom_jitter(position=position_jitterdodge(dodge.width=0.9), size=0.4) +
  theme_bw()+ 
  ylim(0, NA) +
  theme(axis.text.x = element_text(angle=-40, hjust=.1)) +
  ggtitle(paste("FPKM", cell_line_2)) 
  
  # grid.arrange(p1, p2, nrow = 1)
  return(list(plot1 = p1, plot2 = p2))
}

if (checkH == TRUE) {
  genes_of_interest_human <- c('NTN1', 'EPCAM', 'VIM', 'NEO1', 'UNC5B', 'DCC', 'UNC5A', 'UNC5C', 'UNC5D', 'MCAM', 'ADORA2B', 'DSCAM', 'APP', 'TFF3') #, 'COMMD2', 'GRIN2D'
  coldata_FPKM_bulkH <- data.frame(row.names=colnames(FPKM_bulkH_joined)[2:length(colnames(FPKM_bulkH_joined))])
  coldata_FPKM_bulkH$cell_line <- c(rep("PSN1", 12), rep("SW1990", 12))
  coldata_FPKM_bulkH$condition <- c(rep("Daraxonrasib", 3), rep("both", 3), rep("control", 3), rep("tazemetostat", 3), rep("Daraxonrasib", 3), rep("both", 3), rep("control", 3), rep("tazemetostat", 3))
  
  expression_genes <- FPKM_bulkH_joined[match(genes_of_interest_human, FPKM_bulkH_joined$Symbol),]
  rownames(expression_genes) <- expression_genes$Symbol
  expression_genes <- subset( expression_genes, select = -Symbol )
  t_expression_genes <- data.frame(t(expression_genes))
  for (gene in genes_of_interest_human) {
    coldata_FPKM_bulkH[[gene]] <- t_expression_genes[[gene]]
    # coldata_FPKM_bulkH[[paste0(gene, "_log")]] <- log2(t_expression_genes[[gene]] + 1)
  }
  
  # draw coldata table
  as.matrix(coldata_FPKM_bulkH) %>%
  DT::datatable(rownames=F, escape = F, width ='100%',filter="top") %>%
  DT::formatStyle(columns = colnames(coldata_FPKM_bulkH),fontSize = '80%')
  
  for (gene in genes_of_interest_human) {
    cat("#### ", gene, " \n\n")
    res <- create_gene_histograms(gene, coldata_FPKM_bulkH)
    print(grid.arrange(res$plot1, res$plot2, nrow = 1))
    cat("\n\n")
  }

}

```

<br/>
<br/>



## Souris (KPC et lignée résistante à RMC-6236)

### Expression des gènes d'intérêt {.tabset}

```{r Souris KPC & resistante genes d interet, results='asis', echo=FALSE}

FPKM_bulkM_KPC <- read.table("./donnees_KRAS/GSE315130_KPC_orthotopic_model_gene_sample_FPKM_with_symbol.txt", 
                     header = TRUE, 
                     sep = "\t",
                     check.names = FALSE)
FPKM_bulkM_KPC <- subset( FPKM_bulkM_KPC, select = -geneid)
FPKM_bulkM_KPC[, 2:17] <- sapply(FPKM_bulkM_KPC[, 2:17], as.numeric)

FPKM_bulkM_resist <- read.table("./donnees_KRAS/GSE315130_KPC_cell_line_gene_sample_FPKM_with_symbol.txt", 
                     header = TRUE, 
                     sep = "\t",
                     check.names = FALSE)
FPKM_bulkM_resist[, 3:14] <- sapply(FPKM_bulkM_resist[, 3:14], as.numeric)
# checking that the lines are in the same order:
checkM <- sum(FPKM_bulkM_KPC$Symbol == FPKM_bulkM_resist$Symbol) == nrow(FPKM_bulkM_KPC)
FPKM_bulkM_resist <- subset( FPKM_bulkM_resist, select = -c(geneid, Symbol) )

# creating the joined coldata for EDA figures
FPKM_bulkM_joined <- cbind(FPKM_bulkM_KPC, FPKM_bulkM_resist)

if (checkM == TRUE) {
  genes_of_interest_mouse <- c('Ntn1', 'Epcam', 'Vim', 'Neo1', 'Unc5b', 'Dcc', 'Unc5a', 'Unc5c', 'Unc5d', 'Mcam', 'Adora2b', 'Dscam', 'App', 'Tff3')
  coldata_FPKM_bulkM <- data.frame(row.names=colnames(FPKM_bulkM_joined)[2:length(colnames(FPKM_bulkM_joined))])
  coldata_FPKM_bulkM$cell_line <- c(rep("KPC", 16), rep("resistant", 12))
  coldata_FPKM_bulkM$condition <- c(rep("both", 4), rep("control", 4), rep("Daraxonrasib", 4), rep("tazemetostat", 4), rep("Daraxonrasib", 3), rep("Darax_EZH2inhib", 3), rep("control", 3), rep("tazemetostat", 3))
  
  expression_genes <- FPKM_bulkM_joined[match(genes_of_interest_mouse, FPKM_bulkM_joined$Symbol),]
  rownames(expression_genes) <- expression_genes$Symbol
  expression_genes <- subset( expression_genes, select = -Symbol )
  t_expression_genes <- data.frame(t(expression_genes))
  for (gene in genes_of_interest_mouse) {
    coldata_FPKM_bulkM[[gene]] <- t_expression_genes[[gene]]
  }
  
  # draw coldata table
  as.matrix(coldata_FPKM_bulkM) %>%
  DT::datatable(rownames=F, escape = F, width ='100%',filter="top") %>%
  DT::formatStyle(columns = colnames(coldata_FPKM_bulkM),fontSize = '80%')
  
  # draw histograms for each gene of interest
  for (gene in genes_of_interest_mouse) {
    cat("#### ", gene, " \n\n")
    res <- create_gene_histograms(gene, coldata_FPKM_bulkM)
    print(grid.arrange(res$plot1, res$plot2, nrow = 1))
    cat("\n\n")
  }

}

```

<br/>
<br/>




# Conclusions 

Concernant les données de bulk RNA-Seq :

* le niveau de Netrine augmente bien avec le traitement au Daraxonrasib comparé au contrôle, sauf (très peu) lorsque la lignée y était déjà résistante. Dans ce dernier cas, l'ajout d'un inhibiteur EZH2 au Daraxonrasib fait un peu descendre le niveau de Netrine, contrairement à l'attendu.

* chez l'Homme, EPCAM et VIM diminuent avec le traitement au Daraxonrasib, ce qui donne un signal non clair pour l'EMT. Pour remarque : 

  + chez la souris non-résistante, on ne voit pas d'effet sur EPCAM et très peu sur VIM ; 
  
  + chez la souris résistante, EPCAM augmente et VIM diminue avec ce traitement (ce qui va dans le sens inverse d'une EMT). 

* les récepteurs à la Netrine ont une réponse au traitement différente selon les lignées. 


Il n'est malheureusement pas possible de calculer un score d'EMT avec les expressions en FPKM.


L'étude des échantillons single-cell RNA-Seq est en cours.




# Versions of all tools used in this analysis

```{r session info}

sessionInfo()

```
