---
title: "LapNet DEGs - avec DESeq2"
author: "Eugénie Modolo"
date: "`r format(Sys.time(), '%d %B %Y')`"
output:
  html_document:
    df_print: kable
    highlight: default
    number_sections: yes
    self_contained: yes
    theme: default
    toc: yes
    toc_float: no
    toc_depth: 4
editor_options:
  chunk_output_type: console
---

<!--
SPDX-FileCopyrightText: 2026 Eugenie Modolo <eugenie.modolo@lyon.unicancer.fr>

SPDX-License-Identifier: AGPL-3.0-or-later
-->

```{r setup, results = "hide", include=F}
#knitr::opts_chunk$set(echo = TRUE)
knitr::opts_chunk$set(echo=FALSE, eval=TRUE, message=FALSE, warning=FALSE, fig.align='center', out.width='100%', cache = F)

path <- "/home/eugenie-modolo/Documents/Lapnet/"
# setwd(path)
knitr::opts_knit$set(root.dir = path)

# WKDIR <- paste0(path,"/DE_analysis")
# setwd(WKDIR)
```

```{r report colors, results = "hide"}
#color html : https://www.w3schools.com/tags/ref_colornames.asp
text.col      <- 'Black'

darker.col    <- '#666699'
darker.col.2  <- '#8c8cb2'
darker.col.3  <- '#ababc7'
darker.col.4  <- '#d1d1e0'
darker.col.5  <- '#f0f0f5'

lighter.col   <- '#c18d0b'
lighter.col.2 <- "#d4af54"
lighter.col.3 <- "#e3cc91"
```

<style> 
toc {position: fixed; overflow:auto}
body {text-align: justify; color: `r text.col`; font-size: 16px}
a:link {color: `r lighter.col.2`}
a:visited {color: `r lighter.col.2`}
h1.title {color: `r darker.col`  ; font-size: 28px}
h1 {color: `r darker.col`  ; font-size: 24px}
h2 {color: `r lighter.col` ; font-size: 20px}
h3 {color: `r darker.col.2` ; font-size: 18px}
h4 {color: `r text.col` ; font-size: 16px}
.list-group-item.active, .list-group-item.active:focus, .list-group-item.active:hover {background-color: `r darker.col.3`}
.datatables{overflow: auto}
td { white-space: nowrap; }
.nav-pills>li>a {
     color: `r darker.col.3`;}
.nav-pills>li>a:hover, .nav-pills>li>a:focus, .nav-pills>li.active>a, .nav-pills>li.active>a:hover, .nav-pills>li.active>a:focus{color: black;background-color: `r darker.col.3`;}
</style>

```{r librairies and functions, results = "hide", include=F}
# BiocManager::install("mixOmics")
library("DESeq2")
library("rtracklayer")
library("SummarizedExperiment")
library("pheatmap")
library("RColorBrewer")
library("DEGreport")
library("apeglm")
library("ggrepel")
library("GGally")
library("gridExtra")
library("mixOmics")
library(fgsea)
library(clusterProfiler)

library("dplyr")
library("ggplot2")
library('gplots')
library("gridExtra")
library("factoextra")
library(msigdbr)
library("reshape2")
library("tidyr")
library("splines")
library("ComplexHeatmap")
library(circlize)
library(viridis)
library(conflicted)
library(ggpubr)
library(enrichplot)
library(biomaRt)
library(pathview)
library(tibble)
library(org.Hs.eg.db)
# install.packages("estimate", repos="http://R-Forge.R-project.org")

'%!in%' <- function(x,y)!('%in%'(x,y))
```

# Objectif

Etudier les gènes différentiellement exprimés sur les données LapNet.<br/> 


```{r creating dataframes}

# colData
coldata <- read.csv('./colData_LapNet.csv', sep=";")
coldata$Best_response_2 <- case_when(
  coldata$Best_response == "SD" ~ "SD_PD",
  coldata$Best_response == "PD" ~ "SD_PD", 
  coldata$Best_response == "PR" ~ "PR",
  TRUE ~ NA_character_  # for any unexpected values
)
coldata$Type <- case_when(
  startsWith(coldata$SampleID, "Ctrl") == TRUE ~ "control",
  startsWith(coldata$SampleID, "Ctrl") == FALSE ~ "lapnet")
coldata <- subset( coldata, select = - c(Size_lesion_C0, Size_lesion_C4, Size_lesion_C8, Size_lesion_C12, Days_lesion_C0, Days_lesion_C4, Days_lesion_C8, Days_lesion_C12, Best_response))

# scale and center the numeric columns
numeric_columns <- c('Age', 'Height', 'Weight', 'BMI', 'best_lesion_perc', 'OS', 'PFS', 'Surgery', 'QC_duplication_perc', 'QC_alignedM_Salmon', 'QC_uniq_aligned', 'Purity_Estimate', 'Purity_PUREE')
for (numeric_col in numeric_columns) {
  coldata[paste0(numeric_col, "_cr")] <- scale(coldata[numeric_col])
}
# convert to factors the non-numeric columns
factor_columns <- colnames(coldata) %!in% numeric_columns & !endsWith(colnames(coldata), '_cr')
coldata[factor_columns] <- lapply(coldata[factor_columns], factor)


# countData (gene counts, not transcript's)
counts_genes <- read.table("./results_rnaseq_NFcore/salmon.merged.gene_counts.tsv", 
                     header = TRUE, 
                     row.names = 1, 
                     sep = "\t",
                     check.names = FALSE)
count_columns <- colnames(counts_genes)[colnames(counts_genes) != "gene_name"]
# we need integers for DESeq2
counts_genes[count_columns] <- round(counts_genes[count_columns])
#counts_genes <- as.matrix(counts_genes)

# keeping only the protein-coding genes, as we used a protocol capturing only exons
gtf <- import('/home/eugenie-modolo/Documents/Reference_files/gencode.v49.primary_assembly.annotation.gtf')
gtf_df <- as.data.frame(gtf)
gene_info <- gtf_df[gtf_df$type == "gene", c("gene_id", "gene_type")]
gene_info <- unique(gene_info)
keep_biotype <- c("protein_coding","IG_V_gene","IG_C_gene","IG_J_gene","IG_D_gene","TR_V_gene","TR_J_gene" ,"TR_C_gene","TR_D_gene")
keep_genes <- gene_info[which(gene_info$gene_type %in% keep_biotype), 'gene_id']
count_matrix_pcg <- counts_genes[match(keep_genes, rownames(counts_genes)), ]
count_matrix_pcg <- as.matrix(count_matrix_pcg[, count_columns])

coldata <- data.frame(coldata, row.names = count_columns)

coldata <- subset( coldata, select = -c(Purity_Estimate, Purity_PUREE, QC_duplication_perc, QC_alignedM_Salmon, QC_uniq_aligned) )

for (col in colnames(coldata)) {
    if (endsWith(col, '_cr')) {
        coldata[[col]] <- as.numeric(as.vector(coldata[[col]]))
    }
}

# creating the pre-post and pre data
coldata_restricted <- coldata[rownames(coldata) != "06-006_pre" & rownames(coldata) != "07-003_post", ]
count_matrix_restricted <- count_matrix_pcg[, which(rownames(coldata) != "06-006_pre" & rownames(coldata) != "07-003_post")]

coldata_lapnet <- coldata_restricted[which(coldata_restricted$Type == "lapnet"), ]
coldata_lapnet <- subset( coldata_lapnet, select = -c(Type) ) # colonne qui ne prend qu'une valeur
count_matrix_lapnet <- count_matrix_restricted[, which(coldata_restricted$Type == "lapnet")]


# Set thresholds
padj.cutoff <- 0.05
lfc.cutoff <- 0.58
set.seed(42)

```

Checkpoints: <br/>
- nous obtenons `r sum(duplicated(rownames(count_matrix_restricted)))` gène(s) au nom dupliqué, sur un total de `r nrow(count_matrix_restricted)` protein-coding gènes.<br/>
- vérification que les samples sont les mêmes (même nombre et même ordre) entre coldata et la matrice de comptage : `r sum(rownames(coldata_restricted) == colnames(count_matrix_restricted)) == length(rownames(coldata_restricted))`.<br/>


# DEGs pre vs post

## Choix du design (sans les contrôles) {.tabset}

Design 1 : ~ Time <br/>
Design 2 : ~ Classif_bailey + Time <br/>
Design 3 : ~ Purity_Estimate_cr + Classif_bailey + Time <br/>

```{r DEGs 3 designs both, results='asis', echo=FALSE}

design_1 <- as.formula("~ Time")
design_2 <- as.formula("~ Classif_bailey + Time")
design_3 <- as.formula("~ Purity_Estimate_cr + Classif_bailey + Time")

designs <- list(
  design_1 = design_1,
  design_2 = design_2,
  design_3 = design_3
)

selected_genes_list <- list()
norm.count_list <- list()
res_list <- list()
for (i in 1:3) {
  design_name <- paste0("design_", i)
  dds <- DESeqDataSetFromMatrix(
    countData = count_matrix_lapnet,
    colData = coldata_lapnet,
    design = designs[[design_name]]
  )
  
  dds <- DESeq(dds)
  norm.count <- assay(vst(dds, blind=FALSE))
  norm.count_list[[design_name]] <- norm.count
  res <- results(dds, alpha=padj.cutoff, lfcThreshold=lfc.cutoff) #, contrast=c("colX", "factor1", "factor2")) 
  res_list[[design_name]] <- res
  resOrdered <- res[order(res$padj), ]
  selected_genes <- rownames(resOrdered[which(resOrdered$padj < padj.cutoff), ])
  selected_genes_list[[design_name]] <- selected_genes
}

venn(selected_genes_list)

# coloration par quelques variables d'intérêt pour les heatmaps
purity_col <- rainbow(length(unique(coldata_lapnet$Purity_Estimate_cr)))
names(purity_col) <- sort(unique(coldata_lapnet$Purity_Estimate_cr))
Bailey_col <- c("cyan","blue","green","black")
names(Bailey_col) <- c("ADEX","Immunogenic","Progenitor","Squamous")
time_col <- c("yellow", "magenta")
names(time_col) <- c("pre", "post")
column_ha = HeatmapAnnotation(
  Bailey=coldata_lapnet$Classif_bailey,
  Purity=coldata_lapnet$Purity_Estimate_cr,
  Time=coldata_lapnet$Time,
  col=list(Time=time_col,Bailey=Bailey_col,Purity=purity_col
  ))
distcor <- function(m){ as.dist(1-cor(t(m))  ) }

for ( i in 1:3 ) {
  cat('\n\n')
  design_name <- paste0("design_", i)
  cat("### ", design_name, " \n\n")
  cat(c("number of DEGs found :", length(selected_genes_list[[design_name]]), '\n\n'))
  DEGs_gene_symbols <- counts_genes$gene_name[match(selected_genes_list[[design_name]], rownames(counts_genes))]
  genes_ENSG <- row.names(norm.count_list[[design_name]])[match(selected_genes_list[[design_name]], rownames(norm.count_list[[design_name]]), nomatch = 0)]
  cat("DEGs found: \n\n")
  cat(c("ENSG id: ", genes_ENSG, '\n\n'))
  cat(c("gene symbols: ", DEGs_gene_symbols, '\n\n'))
  
  # Volcano plots without shrink
  with(res_list[[design_name]], plot(log2FoldChange, -log10(padj), pch=20, main=paste("Volcano plot design", i), cex=0.5))
  with(subset(res_list[[design_name]], padj<.05 ), points(log2FoldChange, -log10(padj), pch=20, col="red", cex=0.5))
  with(subset(res_list[[design_name]], abs(log2FoldChange)>0.58), points(log2FoldChange, -log10(padj), pch=20, col="grey", cex=0.5))
  with(subset(res_list[[design_name]], padj <.05 & abs(log2FoldChange)>0.58), points(log2FoldChange, -log10(padj), pch=20, col="green", cex=0.5))
  
  # heatmaps of the different designs
  matrix_heatmap <- norm.count_list[[design_name]][match(genes_ENSG, row.names(norm.count_list[[design_name]])),]
  rownames(matrix_heatmap) <- DEGs_gene_symbols
  draw(Heatmap(as.matrix(matrix_heatmap),
               clustering_distance_columns  = "pearson",
               clustering_method_columns = "ward.D2",
               clustering_distance_rows  = "pearson",
               clustering_method_rows = "ward.D2",
               top_annotation = column_ha))
  heatmap.2(as.matrix(matrix_heatmap), distfun = distcor, hclustfun = function(d)hclust(d,method="ward.D2"), scale="row", trace="none", dendrogram="both",  col = colorRampPalette(rev(brewer.pal(9, "RdBu")))(50))

  cat("\n\n")
}


# # Volcano plot shrinked
# with(resLFCordered, plot(log2FoldChange, -log10(padj), pch=20, main="Volcano plot design2 shrinked", cex=0.5))
# with(subset(resLFCordered, padj<.05 ), points(log2FoldChange, -log10(padj), pch=20, col="red", cex=0.5))
# with(subset(resLFCordered, abs(log2FoldChange)>0.58), points(log2FoldChange, -log10(padj), pch=20, col="grey", cex=0.5))
# with(subset(resLFCordered, padj <.05 & abs(log2FoldChange)>0.58), points(log2FoldChange, -log10(padj), pch=20, col="green", cex=0.5))

```

<br/>
<br/>

## DEGs avec les échantillons contrôle

Design : ~ Type + Time <br/>

```{r DEGs 3 designs both, results='asis', echo=FALSE}

dds <- DESeqDataSetFromMatrix(
  countData = count_matrix_restricted,
  colData = coldata_restricted,
  design = ~ Type + Time
)
dds <- DESeq(dds)
norm.count <- assay(vst(dds, blind=FALSE))
res <- results(dds, alpha=padj.cutoff, lfcThreshold=lfc.cutoff) #, contrast=c("colX", "factor1", "factor2")) 
resOrdered <- res[order(res$padj), ]
selected_genes <- rownames(resOrdered[which(resOrdered$padj < padj.cutoff), ])


# coloration par quelques variables d'intérêt pour les heatmaps
type_col <- c("cyan","black")
names(type_col) <- c("lapnet","control")
time_col <- c("yellow", "magenta")
names(time_col) <- c("pre", "post")
column_ha = HeatmapAnnotation(
  Type=coldata_restricted$Type,
  Time=coldata_restricted$Time,
  col=list(Time=time_col,Type=type_col
  ))

cat(c("number of DEGs found :", length(selected_genes), '\n\n'))
DEGs_gene_symbols <- counts_genes$gene_name[match(selected_genes, rownames(counts_genes))]
genes_ENSG <- row.names(norm.count)[match(selected_genes, rownames(norm.count), nomatch = 0)]
cat("DEGs found: \n\n")
cat(c("ENSG id: ", genes_ENSG, '\n\n'))
cat(c("gene symbols: ", DEGs_gene_symbols, '\n\n'))
  
# Volcano plot without shrink
with(res, plot(log2FoldChange, -log10(padj), pch=20, main="Volcano plot with controls", cex=0.5))
with(subset(res, padj<.05 ), points(log2FoldChange, -log10(padj), pch=20, col="red", cex=0.5))
with(subset(res, abs(log2FoldChange)>0.58), points(log2FoldChange, -log10(padj), pch=20, col="grey", cex=0.5))
with(subset(res, padj <.05 & abs(log2FoldChange)>0.58), points(log2FoldChange, -log10(padj), pch=20, col="green", cex=0.5))
  
# heatmaps 
matrix_heatmap <- norm.count[match(genes_ENSG, row.names(norm.count)),]
rownames(matrix_heatmap) <- DEGs_gene_symbols
draw(Heatmap(as.matrix(matrix_heatmap),
               clustering_distance_columns  = "pearson",
               clustering_method_columns = "ward.D2",
               clustering_distance_rows  = "pearson",
               clustering_method_rows = "ward.D2",
               top_annotation = column_ha))
heatmap.2(as.matrix(matrix_heatmap), distfun = distcor, hclustfun = function(d)hclust(d,method="ward.D2"), scale="row", trace="none", dendrogram="both",  col = colorRampPalette(rev(brewer.pal(9, "RdBu")))(50))

```

## Conclusion

Les designs 2 & 3 sont plus influencés par le réplicat biologique (HS5 ou HS27) que par notre variable d'intérêt (Type). On est donc obligés de passer sur une étude séparée des deux réplicats biologiques.


<br/>


# DEGs HS5

## Choix du design {.tabset}

Design 1 : ~ Type <br/>
Design 2 : ~ Technical_replicate + Type <br/>
Design 3 : ~ QC_duplication_perc + Technical_replicate + Type <br/>

```{r DEGs 3 designs HS5, results='asis', echo=FALSE}

design_1 <- as.formula("~ Type")
design_2 <- as.formula("~ Technical_replicate + Type")
design_3 <- as.formula("~ QC_duplication_perc_cr + Technical_replicate + Type")

designs <- list(
  design_1 = design_1,
  design_2 = design_2,
  design_3 = design_3
)

selected_genes_list <- list()
norm.count_list <- list()
res_list <- list()
for (i in 1:3) {
  design_name <- paste0("design_", i)
  dds <- DESeqDataSetFromMatrix(
    countData = count_matrix_HS5,
    colData = coldata_HS5,
    design = designs[[design_name]]
  )
  
  dds <- DESeq(dds)
  norm.count <- assay(vst(dds, blind=FALSE))
  norm.count_list[[design_name]] <- norm.count
  res <- results(dds, alpha=padj.cutoff, lfcThreshold=lfc.cutoff) #, contrast=c("colX", "factor1", "factor2")) 
  res_list[[design_name]] <- res
  resOrdered <- res[order(res$padj), ]
  selected_genes <- rownames(resOrdered[which(resOrdered$padj < padj.cutoff), ])
  selected_genes_list[[design_name]] <- selected_genes
}

venn(selected_genes_list)

# coloration par quelques variables d'intérêt pour les heatmaps
rep_col <- rainbow(length(unique(coldata_HS5$Technical_replicate)))
names(rep_col) <- sort(unique(coldata_HS5$Technical_replicate))
type_col <- c("cyan","black")
names(type_col) <- c("ITD","control")
column_ha = HeatmapAnnotation(
  Type=coldata_HS5$Type,
  TecRep=coldata_HS5$Technical_replicate,
  col=list(Type=type_col,TecRep=rep_col
  ))

for ( i in 1:3 ) {
  cat('\n\n')
  design_name <- paste0("design_", i)
  cat("### ", design_name, " \n\n")
  cat(c("number of DEGs found :", length(selected_genes_list[[design_name]]), '\n\n'))
  DEGs_gene_symbols <- counts_genes$gene_name[match(selected_genes_list[[design_name]], rownames(counts_genes))]
  genes_ENSG <- row.names(norm.count_list[[design_name]])[match(selected_genes_list[[design_name]], rownames(norm.count_list[[design_name]]), nomatch = 0)]
  cat("DEGs found: \n\n")
  cat(c("ENSG id: ", genes_ENSG, '\n\n'))
  cat(c("gene symbols: ", DEGs_gene_symbols, '\n\n'))
  
  # Volcano plots without shrink
  with(res_list[[design_name]], plot(log2FoldChange, -log10(padj), pch=20, main=paste("Volcano plot design", i), cex=0.5))
  with(subset(res_list[[design_name]], padj<.05 ), points(log2FoldChange, -log10(padj), pch=20, col="red", cex=0.5))
  with(subset(res_list[[design_name]], abs(log2FoldChange)>0.58), points(log2FoldChange, -log10(padj), pch=20, col="grey", cex=0.5))
  with(subset(res_list[[design_name]], padj <.05 & abs(log2FoldChange)>0.58), points(log2FoldChange, -log10(padj), pch=20, col="green", cex=0.5))
  
  # heatmaps of the different designs
  matrix_heatmap <- norm.count_list[[design_name]][match(genes_ENSG, row.names(norm.count_list[[design_name]])),]
  rownames(matrix_heatmap) <- DEGs_gene_symbols
  draw(Heatmap(as.matrix(matrix_heatmap),
               clustering_distance_columns  = "pearson",
               clustering_method_columns = "ward.D2",
               clustering_distance_rows  = "pearson",
               clustering_method_rows = "ward.D2",
               top_annotation = column_ha))
  heatmap.2(as.matrix(matrix_heatmap), distfun = distcor, hclustfun = function(d)hclust(d,method="ward.D2"), scale="row", trace="none", dendrogram="both",  col = colorRampPalette(rev(brewer.pal(9, "RdBu")))(50))

  cat("\n\n")
}


# # Volcano plot shrinked
# with(resLFCordered, plot(log2FoldChange, -log10(padj), pch=20, main="Volcano plot design2 shrinked", cex=0.5))
# with(subset(resLFCordered, padj<.05 ), points(log2FoldChange, -log10(padj), pch=20, col="red", cex=0.5))
# with(subset(resLFCordered, abs(log2FoldChange)>0.58), points(log2FoldChange, -log10(padj), pch=20, col="grey", cex=0.5))
# with(subset(resLFCordered, padj <.05 & abs(log2FoldChange)>0.58), points(log2FoldChange, -log10(padj), pch=20, col="green", cex=0.5))

```

<br/>
<br/>


## Conclusion 

On choisit le design 2 : beaucoup de DEGs en commun avec les deux autres designs.





## Cross-validation du design choisi

```{r cross-validation HS5}

cv_samples_DEGs <- function(count_matrix, coldata, design, padj.cutoff=0.05, lfc.cutoff=0.58) { #, coef
  
  # set.seed(123)
  cv_results <- list()
  cv_results_LFC <- list()

  for (outlier in 1:ncol(count_matrix)) {
    col_ind <- 1:ncol(count_matrix)
    indexes <- col_ind[-outlier]
    
    tryCatch({
      # Train on training set
      dds <- DESeqDataSetFromMatrix(
      countData = count_matrix[, indexes],
        colData = coldata[indexes, ],
        design = as.formula(design)
      )
      # dds$Time <- relevel(dds$Time, ref = "pre")
      dds <- DESeq(dds, quiet = TRUE)
      
      res <- results(dds, alpha=padj.cutoff, lfcThreshold=lfc.cutoff)
      resOrdered <- res[order(res$padj), ]
      selected_genes <- rownames(resOrdered[which(resOrdered$padj < padj.cutoff), ])
      cv_results[[outlier]] <- selected_genes
      
      # resLFC <- lfcShrink(dds, coef=coef, type="apeglm", lfcThreshold=lfc.cutoff)
      # resLFCordered <- resLFC[order(resLFC$svalue), ]
      # selected_genesLFC <- rownames(resLFCordered[which(resLFCordered$svalue < padj.cutoff/10), ])
      # cv_results_LFC[[outlier]] <- selected_genesLFC
      
    })
    }
  result <- list('all' = cv_results, 'LFC' = cv_results_LFC)
  return(result)
}

design_name <- paste0("design_", 2)
check_repro <- cv_samples_DEGs(count_matrix_HS5, coldata_HS5, designs[[design_name]], padj.cutoff=padj.cutoff, lfc.cutoff=lfc.cutoff)
all_DEGs <- do.call(c, check_repro$all)
number_by_DEG <- table(all_DEGs)

# finding the best min_nb compared to DEGs obtained with design_2
for (min_nb in 2:5) {
  DEGs_in_common <- list()
  for (DEG in rownames(number_by_DEG)) {
    if (number_by_DEG[[DEG]] > min_nb) {
      DEGs_in_common <- append(DEGs_in_common, DEG)
    }
  }
  DEGs_in_common <- do.call(c, DEGs_in_common)
  nb_in_common <- 0
  for (gene in DEGs_in_common) {
    if (gene %in% rownames(counts_genes[match(selected_genes_list[["design_2"]], rownames(counts_genes)),])) { 
      nb_in_common <- nb_in_common + 1 
    } 
  }
  perc_design <- nb_in_common/length(rownames(counts_genes[match(selected_genes_list[["design_2"]], rownames(counts_genes)),]))
  perc_cv <- nb_in_common/length(DEGs_in_common)
  cat(paste("Nombre minimum de cross-val pour valider un DEG :", min_nb, ". Nombre de DEGs obtenus :", length(DEGs_in_common), "; nombre de DEGs en commun avec design_2 :", nb_in_common, "; % de DEGs de design_2 que cela représente :", perc_design, "; % de DEGs de cette cross-validation que cela représente :", perc_cv, "\n"))
}

min_nb <- 2 # 5 was too stringent
DEGs_in_common <- list()
for (DEG in rownames(number_by_DEG)) {
  if (number_by_DEG[[DEG]] > min_nb) {
    DEGs_in_common <- append(DEGs_in_common, DEG)
  }
}
DEGs_in_common <- do.call(c, DEGs_in_common)
print(c(design_name, length(DEGs_in_common)))
DEGs_in_common_gene_symbols <- counts_genes$gene_name[match(DEGs_in_common, rownames(counts_genes))]

dds <- DESeqDataSetFromMatrix(
  countData = count_matrix_HS5,
  colData = coldata_HS5,
  design = designs[[design_name]]
)
# dds$Time <- relevel(dds$Time, ref = "pre")
dds <- DESeq(dds)
norm_count <- assay(vst(dds, blind=FALSE))

genes_ENSG <- row.names(norm_count)[match(DEGs_in_common, rownames(norm_count), nomatch = 0)]
matrix_heatmap <- norm_count[match(genes_ENSG, rownames(norm_count)),]
rownames(matrix_heatmap) <- DEGs_in_common_gene_symbols
heatmap.2(as.matrix(matrix_heatmap), distfun = distcor, hclustfun = function(d)hclust(d,method="ward.D2"), scale="row", trace="none", dendrogram="both",  col = colorRampPalette(rev(brewer.pal(9, "RdBu")))(50))

```

Conclusion : il semble utile de conserver uniquement les DEGs en commun entre au moins 2 des 5 sous-datasets (constitués en retirant un des samples au dataset original), car le heatmap est plus net pour ces `r length(DEGs_in_common)` gènes-ci que pour les `r length(counts_genes$gene_name[match(selected_genes_list[[design_name]], rownames(counts_genes))])` gènes trouvés sans cross-validation.



## Analyses des DEGs trouvés


```{r lists for analyses of DEGs HS5}

res <- results(dds, alpha=padj.cutoff, lfcThreshold=lfc.cutoff) #, contrast=c("col_interest", "factor1", "control")) 
resOrdered <- res[order(res$padj), ]
res_shrink <- lfcShrink(dds, coef="Type_ITD_vs_control", res=res)

# # if we choose not to use the cross-validation DEGs:
# selected_genes <- rownames(resOrdered[which(resOrdered$padj < padj.cutoff), ])
# DEGs_gene_symbols <- counts_genes$gene_name[match(selected_genes, rownames(counts_genes))]
# if we choose the cross-validated DEGs:
selected_genes <- DEGs_in_common
DEGs_gene_symbols <- DEGs_in_common_gene_symbols

table_DEGs <- data.frame(selected_genes, DEGs_gene_symbols, res[match(selected_genes, row.names(res)), "stat"], res[match(selected_genes, row.names(res)), "padj"], res[match(selected_genes, row.names(res)), "log2FoldChange"])
colnames(table_DEGs) <- c("ENSG", "gene_symbol", "stat", "padj", "log2FoldChange")
table_DEGs$MedExpr_ctl <- apply(norm_count[match(table_DEGs$ENSG, rownames(norm_count)), as.character(coldata[which(coldata$Type == "control" & coldata$Biological_replicate == "HS5"), "SampleID"])], 1, median, na.rm=T)
table_DEGs$MedExpr_ITD <- apply(norm_count[match(table_DEGs$ENSG, rownames(norm_count)), as.character(coldata[which(coldata$Type == "ITD" & coldata$Biological_replicate == "HS5"), "SampleID"])], 1, median, na.rm=T)
table_DEGs$ENSG_clean <- sub("\\..*", "", table_DEGs$ENSG)
table_DEGs <- table_DEGs[order(abs(table_DEGs$log2FoldChange)), ]

# draw DEGs table
as.matrix(table_DEGs) %>%
DT::datatable(rownames=F, escape = F, width ='100%',filter="top") %>%
DT::formatStyle(columns = colnames(table_DEGs),fontSize = '80%')

# creating pathway, used for GO analyses
pathway <- res[!is.na(res$padj), ]
pathway$ENSG <- rownames(pathway)
pathway$ENSG_clean <- sub("\\..*", "", pathway$ENSG)
pathway$pvallog10 <- log10(pathway$pvalue)
pathway$rank <- pathway$pvallog10 * sign(pathway$log2FoldChange) # from https://www.biostars.org/p/9526168/
# pathway <- pathway[order(pathway$log2FoldChange, decreasing = T),]
# rankgene <- deframe(pathway[, c("ENSG_clean", "rank")])
pathway <- pathway[order(pathway$stat, decreasing = T),]

# # to obtain Entrez IDs. /!\ Only perform it once by hand and save the result file, as HTTP requests on BioMart often fail
# ensembl <- useEnsembl(biomart = "genes", dataset = "hsapiens_gene_ensembl")
# # ensembl_ids <- rownames(counts_genes)
# ensembl_ids <- rownames(count_matrix_restricted)
# corresp_Ensembl_Entrez <- getBM(
#   attributes = c(
#     'ensembl_gene_id_version',
#     'entrezgene_id'
#   ),
#   filters = 'ensembl_gene_id_version', #'ensembl_gene_id',
#   values = ensembl_ids,
#   mart = ensembl
# )
# corresp_Ensembl_Entrez[nrow(corresp_Ensembl_Entrez) + 1,] <- c("ENSG00000000000.0", 0)
# write.csv(corresp_Ensembl_Entrez, "./BCOR_EntrezID.csv", row.names = FALSE)

corresp_Ensembl_Entrez <- read.csv('./BCOR_EntrezID.csv', sep=",")
# # there are no NA in the entrezgene_id column
# sum(is.na(corresp_Ensembl_Entrez$entrezgene_id))
# # there are duplicates: 577 for ensembl_gene_id_version and 1439 for entrezgene_id 
# duplicates_names <- corresp_Ensembl_Entrez[which(duplicated(corresp_Ensembl_Entrez$ensembl_gene_id_version) == T), "ensembl_gene_id_version"]
# check = 0
# for (gene in duplicates_names) {
#   tmp <- corresp_Ensembl_Entrez[which(corresp_Ensembl_Entrez$ensembl_gene_id_version == gene),]
#   if (sum(duplicated(tmp[,2]) != dim(tmp)[2])) {
#     check <- check + 1
#   }
# }
# # they all have different entrez_id, we cannot know which one to choose: we'll take the last one of each (OR test the mapping method??)
corresp_Ensembl_Entrez_WOdup <- corresp_Ensembl_Entrez[which(duplicated(corresp_Ensembl_Entrez$ensembl_gene_id_version) == F),]
pathway$Entrez <- corresp_Ensembl_Entrez_WOdup[match(pathway$ENSG, corresp_Ensembl_Entrez_WOdup$ensembl_gene_id_version), "entrezgene_id"]
# there are still 405 duplicates
pathway_WOdupEntrez <- pathway[which(duplicated(pathway$Entrez) == F),]

```


### Functional analysis - ORA (Over-Enrichment Analysis)

#### DEGs with positive LFC {.tabset}


```{r ORA UP HS5, results='asis', echo=FALSE}

gsets_msigdb_h <- msigdbr(species = "human", collection = "H")
gsets_msigdb_c2 <- msigdbr(species = "human", collection = "C2") # ne prendre que Reactome et/ou KEGG ?
gsets_msigdb_c2reactome <- msigdbr(species = "human", collection = "C2", subcollection = "CP:REACTOME")
gsets_msigdb_c2kegg <- msigdbr(species = "human", collection = "C2", subcollection = "CP:KEGG_MEDICUS")
gsets_msigdb_c5 <- msigdbr(species = "human", collection = "C5")
msigdb.genes.setsH <- gsets_msigdb_h %>% dplyr::select(gs_name,ensembl_gene) %>% as.data.frame()
msigdb.genes.setsC2 <- gsets_msigdb_c2 %>% dplyr::select(gs_name,ensembl_gene) %>% as.data.frame()
msigdb.genes.setsC2reactome <- gsets_msigdb_c2reactome %>% dplyr::select(gs_name,ensembl_gene) %>% as.data.frame()
msigdb.genes.setsC2kegg <- gsets_msigdb_c2kegg %>% dplyr::select(gs_name,ensembl_gene) %>% as.data.frame()
msigdb.genes.setsC5 <- gsets_msigdb_c5 %>% dplyr::select(gs_name,ensembl_gene) %>% as.data.frame()
genesets <- list(msigdb.genes.setsH, msigdb.genes.setsC2, msigdb.genes.setsC5, msigdb.genes.setsC2reactome)
genesets_names <- c("H", "C2", "C5", "C2_reactome", "C2_KEGG")

# using enricher from clusterProfiler 
clustP_query <- function(genes, genesets, universe = NULL, adj_p_cutoff) { 
  result <- list() 
  if (is.vector(genes) && length(genes) > 0 && !all(genes == '')) 
    { 
    universe.gene.pathway <- universe 
    other.genes <- universe.gene.pathway[!universe.gene.pathway %in% genesets$gene_symbol] 
    other.genes <- na.omit(unique(other.genes)) 
    other.genes.df <- cbind(rep("other.genes", length(other.genes)), other.genes) 
    colnames(other.genes.df) <- colnames(genesets) 
    genes.sets.all <- rbind(genesets, other.genes.df)

    res <-
      enricher(
        genes,
        universe = universe,
        TERM2GENE = genes.sets.all,
        qvalueCutoff = adj_p_cutoff,
        maxGSSize=1000
      )
    result <- as.data.frame(res)
  } else {
    warning(paste0('genes must be a non-empty vector of gene names'))
  }
  return(result)
}

figures_ORA <- function(results, name_geneset, type_DEG) {
  ## from: https://biostatsquid.com/pathway-enrichment-analysis-plots/
  # Barplot
  # Most common method to visualize enriched terms. Shows enrichment scores (e.g. p values) and gene count or ratio as bar height and color 
  p1 <- barplot(results, showCategory = 12, 
             title = paste("MSigDB", genesets_names[i], "Enrichment -", type_DEG, "regulated genes"))
  p2 <- mutate(results, qscore = -log(p.adjust, base = 10)) %>% 
  barplot(x = "qscore")
  # Dotplot
  # Dot plot is similar to bar plot with the capability to encode another score as dot size.
  p3 <- enrichplot::dotplot(results, showCategory = 15)
  # cnetplot
  # Shows the linkages of genes and biological concepts (e.g. GO terms or KEGG pathways) as a network.
  p4 <- cnetplot(results)
  # Heatplot
  # The heatplot is similar to cnetplot, while displaying the relationships as a heatmap. useful when there is a large number of significant terms
  p5 <- heatplot(results, showCategory = 12)
  # Treeplot
  # The treeplot() function performs hierarchical clustering of enriched terms. I
  enrichres2 <- pairwise_termsim(results) # calculate pairwise similarities of the enriched terms using Jaccard’s similarity index
  p6 <- treeplot(enrichres2)
  # Enrichment map 
  # organizes enriched pathways into a network with edges connecting overlapping gene sets. In this way, mutually overlapping gene sets are tend to cluster together, making it easy to identify functional module.
  p7 <- emapplot(enrichres2)
  # Upsetplot
  # alternative to cnetplot. emphasizes the gene overlapping among different gene sets.
  p8 <- upsetplot(results)
  
  return(list(plot1 = p1, plot2 = p2, plot3 = p3, plot4 = p4, plot5 = p5, plot6 = p6, plot7 = p7, plot8 = p8))
}

universe <- as.character(pathway$ENSG_clean) 
DEGs_up <- table_DEGs[which(table_DEGs$log2FoldChange >0),'ENSG_clean']
cat(paste("Nous avons", length(DEGs_up),"DEGs qui sont sur-exprimés dans notre condition d'intérêt \n\n"))

for (i in 1:length(genesets_names)) {
  tryCatch({
    res_Enricher_up <- clustP_query(DEGs_up, genesets[[i]], universe, padj.cutoff)
    cat("##### ", genesets_names[i], " \n\n")
    results <- new("enrichResult",
                readable = FALSE,
                result = res_Enricher_up,
                pvalueCutoff = 0.05,
                pAdjustMethod = "BH",
                qvalueCutoff = 0.2,
                organism = "human",
                ontology = "UNKNOWN",
                gene = DEGs_up,
                keytype = "UNKNOWN",
                universe = universe,
                gene2Symbol = character(0),
                geneSets = genesets[[i]])
    plots <- suppressWarnings(figures_ORA(results, genesets_names[i], "UP"))
    print(c(plots$plot1, plots$plot2, plots$plot3, plots$plot4, plots$plot5, plots$plot6, plots$plot7, plots$plot8))
    cat("\n\n")
  }, 
  error = function(e) {})
}

cat("\n\n")

cat("##### GO \n\n")
ego <- enrichGO(gene = DEGs_up, 
                universe = universe, 
                keyType = "ENSEMBL", # si ça marche pas, taper : keytype
                OrgDb = org.Hs.eg.db, 
                ont = "ALL", # "BP"
                pAdjustMethod = "BH", 
                qvalueCutoff = 0.05, 
                readable = TRUE)
enrichplot::dotplot(ego, showCategory=20)
# emapplot(ego, showCategory = 50) # does not work
cat("\n\n")

```

<br/>
<br/>


#### DEGs with negative LFC {.tabset}

```{r ORA DOWN HS5, results='asis', echo=FALSE}

DEGs_down <- table_DEGs[which(table_DEGs$log2FoldChange <0),'ENSG_clean']
cat(paste("Nous avons", length(DEGs_down),"DEGs qui sont sous-exprimés dans notre condition d'intérêt \n\n"))

for (i in 1:length(genesets_names)) {
  tryCatch({
    res_Enricher_down <- clustP_query(DEGs_down, genesets[[i]], universe, padj.cutoff)
    cat("##### ", genesets_names[i], " \n\n")
    results <- new("enrichResult",
                readable = FALSE,
                result = res_Enricher_down,
                pvalueCutoff = 0.05,
                pAdjustMethod = "BH",
                qvalueCutoff = 0.2,
                organism = "human",
                ontology = "UNKNOWN",
                gene = DEGs_up,
                keytype = "UNKNOWN",
                universe = universe,
                gene2Symbol = character(0),
                geneSets = genesets[[i]])
    plots <- suppressWarnings(figures_ORA(results, genesets_names[i], "DOWN"))
    print(c(plots$plot1, plots$plot2, plots$plot3, plots$plot4, plots$plot5, plots$plot6, plots$plot7, plots$plot8))
    cat("\n\n")
  },
  error = function(e) {})
}

cat("\n\n")

# DEGs GO enrichment, from: https://hbctraining.github.io/DGE_workshop/lessons/09_functional_analysis.html
cat("##### GO \n\n")
ego <- enrichGO(gene = DEGs_down, 
                universe = universe, 
                keyType = "ENSEMBL", # si ça marche pas, taper : keytype
                OrgDb = org.Hs.eg.db, 
                ont = "ALL", # "BP"
                pAdjustMethod = "BH", 
                qvalueCutoff = 0.05, 
                readable = TRUE)
enrichplot::dotplot(ego, showCategory=20)
# emapplot(ego, showCategory = 50) # does not work
cat("\n\n")


```

<br/>
<br/>



### Functional class scoring analysis - GSEA (Gene set enrichment analysis)

#### Using stat for the ranking {.tabset}

```{r GSEA stat HS5, results='asis', echo=FALSE}

res_shrink_tb <- res_shrink %>%
  data.frame() %>%
  rownames_to_column(var="gene") %>% 
  as_tibble()
res_ids <- inner_join(res_shrink_tb, corresp_Ensembl_Entrez_WOdup, by=c("gene"="ensembl_gene_id_version"))
res_entrez <- dplyr::filter(res_ids, entrezgene_id != "NA")
res_entrez <- res_entrez[which(duplicated(res_entrez$entrezgene_id) == F), ]
foldchanges <- res_entrez$log2FoldChange
names(foldchanges) <- res_entrez$entrezgene_id
foldchanges <- sort(foldchanges, decreasing = TRUE)

cat("##### KEGG \n\n")
## GSEA using gene sets from KEGG pathways
gseaKEGG <- gseKEGG(geneList = foldchanges, # ordered named vector of fold changes (Entrez IDs are the associated names)
              organism = "hsa", # supported organisms listed below
              # nPerm = 1000, # default number permutations # not recommanded in the current version of GSEA
              minGSSize = 20, # minimum gene set size (# genes in set) - change to test more sets or recover sets with fewer # genes
              pvalueCutoff = 0.05, # padj cutoff value
              verbose = FALSE)

## Extract the GSEA results
gseaKEGG_results <- gseaKEGG@result
ggplot(gseaKEGG_results, aes(x = enrichmentScore, y = reorder(Description, -p.adjust), color = -p.adjust, size=-p.adjust)) + 
     geom_point(stat = 'identity') + # if we remove "size=-p.adjust": size=10
     xlab("enrichmentScore") + ylab("") + ggtitle("KEGG pathways") + 
     scale_color_gradient(low="blue", high="red") +
     theme_bw()
## Output images for all significant KEGG pathways
get_kegg_plots <- function(x) {
   gseaplot(gseaKEGG, geneSetID = gseaKEGG_results$ID[x], title = gseaKEGG_results$Description[x])
   pathview(gene.data = foldchanges, pathway.id = gseaKEGG_results$ID[x], species = "hsa", 
       limit = list(gene = 2, cpd = 1))
   knitr::include_graphics(paste0(gseaKEGG_results$ID[x], ".png"))
}
# get_kegg_plots(1)
# purrr::map(1:length(gseaKEGG_results$ID), get_kegg_plots)


cat("\n\n")


cat("##### GO \n\n")
gseaGO <- gseGO(geneList = foldchanges, 
              OrgDb = org.Hs.eg.db, 
              ont = 'BP', 
              minGSSize = 20, 
              pvalueCutoff = 0.05,
              verbose = FALSE) 
gseaGO_results <- gseaGO@result
ggplot(gseaGO_results[1:25,], aes(x = enrichmentScore, y = reorder(Description, -p.adjust), color = -p.adjust, size=-p.adjust)) + 
     geom_point(stat = 'identity') + # if we remove "size=-p.adjust": size=10
     xlab("enrichmentScore") + ylab("") + ggtitle("GO pathways") + 
     scale_color_gradient(low="blue", high="red") +
     theme_bw()
for (i in 1:25) {
  gseaplot(gseaGO, geneSetID = gseaGO_results$ID[i], title = gseaGO_results$Description[i])
}
cat("\n\n")

```

<br/>
<br/>


#### Using (logpvalue x sign(log2FC)) for the ranking {.tabset}

```{r GSEA rank HS5, results='asis', echo=FALSE}

# using the rank (logpvalue x sign(log2FC)) from the pathway dataframe
tmp <- as.data.frame(pathway_WOdupEntrez)
tmp <- dplyr::filter(tmp, Entrez != "NA")
foldchanges <- tmp$rank
names(foldchanges) <- tmp$Entrez
foldchanges <- sort(foldchanges, decreasing = TRUE)

cat("##### KEGG \n\n")
## GSEA using gene sets from KEGG pathways
gseaKEGG <- gseKEGG(geneList = foldchanges, # ordered named vector of fold changes (Entrez IDs are the associated names)
              organism = "hsa", # supported organisms listed below
              # nPerm = 1000, # default number permutations # not recommanded in the current version of GSEA
              minGSSize = 20, # minimum gene set size (# genes in set) - change to test more sets or recover sets with fewer # genes
              pvalueCutoff = 0.05, # padj cutoff value
              verbose = FALSE)

## Extract the GSEA results
gseaKEGG_results <- gseaKEGG@result
ggplot(gseaKEGG_results, aes(x = enrichmentScore, y = reorder(Description, -p.adjust), color = -p.adjust, size=-p.adjust)) + 
     geom_point(stat = 'identity') + # if we remove "size=-p.adjust": size=10
     xlab("enrichmentScore") + ylab("") + ggtitle("KEGG pathways") + 
     scale_color_gradient(low="blue", high="red") +
     theme_bw()
## Output images for all significant KEGG pathways
get_kegg_plots <- function(x) {
   gseaplot(gseaKEGG, geneSetID = gseaKEGG_results$ID[x], title = gseaKEGG_results$Description[x])
   pathview(gene.data = foldchanges, pathway.id = gseaKEGG_results$ID[x], species = "hsa", 
       limit = list(gene = 2, cpd = 1))
   knitr::include_graphics(paste0(gseaKEGG_results$ID[x], ".png"))
}
# get_kegg_plots(1)

cat("\n\n")


cat("##### GO \n\n")
gseaGO <- gseGO(geneList = foldchanges, 
              OrgDb = org.Hs.eg.db, 
              ont = 'BP', 
              minGSSize = 20, 
              pvalueCutoff = 0.05,
              verbose = FALSE) 
gseaGO_results <- gseaGO@result
ggplot(gseaGO_results[1:25,], aes(x = enrichmentScore, y = reorder(Description, -p.adjust), color = -p.adjust, size=-p.adjust)) + 
     geom_point(stat = 'identity') + # if we remove "size=-p.adjust": size=10
     xlab("enrichmentScore") + ylab("") + ggtitle("GO pathways") + 
     scale_color_gradient(low="blue", high="red") +
     theme_bw()
for (i in 1:25) {
  tryCatch({
    gseaplot(gseaGO, geneSetID = gseaGO_results$ID[i], title = gseaGO_results$Description[i])
    }, 
    error = function(e) {})
}
cat("\n\n")


```

<br/>
<br/>






# DEGs HS27

## Choix du design {.tabset}

Design 1 : ~ Type <br/>
Design 2 : ~ Technical_replicate + Type <br/>
Design 3 : ~ Purity_Estimate + Technical_replicate + Type <br/>

```{r DEGs 3 designs HS27, results='asis', echo=FALSE}

design_1 <- as.formula("~ Type")
design_2 <- as.formula("~ Technical_replicate + Type")
design_3 <- as.formula("~ Purity_Estimate_cr + Technical_replicate + Type")

designs <- list(
  design_1 = design_1,
  design_2 = design_2,
  design_3 = design_3
)

selected_genes_list <- list()
norm.count_list <- list()
res_list <- list()
for (i in 1:3) {
  design_name <- paste0("design_", i)
  dds <- DESeqDataSetFromMatrix(
    countData = count_matrix_HS27,
    colData = coldata_HS27,
    design = designs[[design_name]]
  )
  
  dds <- DESeq(dds)
  norm.count <- assay(vst(dds, blind=FALSE))
  norm.count_list[[design_name]] <- norm.count
  res <- results(dds, alpha=padj.cutoff, lfcThreshold=lfc.cutoff) #, contrast=c("colX", "factor1", "factor2")) 
  res_list[[design_name]] <- res
  resOrdered <- res[order(res$padj), ]
  selected_genes <- rownames(resOrdered[which(resOrdered$padj < padj.cutoff), ])
  selected_genes_list[[design_name]] <- selected_genes
}

venn(selected_genes_list)

# coloration par quelques variables d'intérêt pour les heatmaps
rep_col <- rainbow(length(unique(coldata_HS27$Technical_replicate)))
names(rep_col) <- sort(unique(coldata_HS27$Technical_replicate))
type_col <- c("cyan","black")
names(type_col) <- c("ITD","control")
column_ha = HeatmapAnnotation(
  Type=coldata_HS27$Type,
  TecRep=coldata_HS27$Technical_replicate,
  col=list(Type=type_col,TecRep=rep_col
  ))

for ( i in 1:3 ) {
  cat('\n\n')
  design_name <- paste0("design_", i)
  cat("### ", design_name, " \n\n")
  cat(c("number of DEGs found :", length(selected_genes_list[[design_name]]), '\n\n'))
  DEGs_gene_symbols <- counts_genes$gene_name[match(selected_genes_list[[design_name]], rownames(counts_genes))]
  genes_ENSG <- row.names(norm.count_list[[design_name]])[match(selected_genes_list[[design_name]], rownames(norm.count_list[[design_name]]), nomatch = 0)]
  cat("DEGs found: \n\n")
  cat(c("ENSG id: ", genes_ENSG, '\n\n'))
  cat(c("gene symbols: ", DEGs_gene_symbols, '\n\n'))
  
  # Volcano plots without shrink
  with(res_list[[design_name]], plot(log2FoldChange, -log10(padj), pch=20, main=paste("Volcano plot design", i), cex=0.5))
  with(subset(res_list[[design_name]], padj<.05 ), points(log2FoldChange, -log10(padj), pch=20, col="red", cex=0.5))
  with(subset(res_list[[design_name]], abs(log2FoldChange)>0.58), points(log2FoldChange, -log10(padj), pch=20, col="grey", cex=0.5))
  with(subset(res_list[[design_name]], padj <.05 & abs(log2FoldChange)>0.58), points(log2FoldChange, -log10(padj), pch=20, col="green", cex=0.5))
  
  # heatmaps of the different designs
  matrix_heatmap <- norm.count_list[[design_name]][match(genes_ENSG, row.names(norm.count_list[[design_name]])),]
  rownames(matrix_heatmap) <- DEGs_gene_symbols
  draw(Heatmap(as.matrix(matrix_heatmap),
               clustering_distance_columns  = "pearson",
               clustering_method_columns = "ward.D2",
               clustering_distance_rows  = "pearson",
               clustering_method_rows = "ward.D2",
               top_annotation = column_ha))
  heatmap.2(as.matrix(matrix_heatmap), distfun = distcor, hclustfun = function(d)hclust(d,method="ward.D2"), scale="row", trace="none", dendrogram="both",  col = colorRampPalette(rev(brewer.pal(9, "RdBu")))(50))

  cat("\n\n")
}


# # Volcano plot shrinked
# with(resLFCordered, plot(log2FoldChange, -log10(padj), pch=20, main="Volcano plot design2 shrinked", cex=0.5))
# with(subset(resLFCordered, padj<.05 ), points(log2FoldChange, -log10(padj), pch=20, col="red", cex=0.5))
# with(subset(resLFCordered, abs(log2FoldChange)>0.58), points(log2FoldChange, -log10(padj), pch=20, col="grey", cex=0.5))
# with(subset(resLFCordered, padj <.05 & abs(log2FoldChange)>0.58), points(log2FoldChange, -log10(padj), pch=20, col="green", cex=0.5))

```

<br/>
<br/>

## Conclusion 

On choisit le design 2 : beaucoup de DEGs en commun avec le design 1. Seul le design 3 sépare bien les Technical replicates, mais il a très peu de DEGs en commun avec les deux autres.



## Cross-validation du design choisi

```{r cross-validation HS27}

design_name <- paste0("design_", 2)
check_repro <- cv_samples_DEGs(count_matrix_HS27, coldata_HS27, designs[[design_name]], padj.cutoff=padj.cutoff, lfc.cutoff=lfc.cutoff)
all_DEGs <- do.call(c, check_repro$all)
number_by_DEG <- table(all_DEGs)

# # finding the best min_nb compared to DEGs obtained with design_1
# for (min_nb in 2:5) {
#   DEGs_in_common <- list()
#   for (DEG in rownames(number_by_DEG)) {
#     if (number_by_DEG[[DEG]] > min_nb) {
#       DEGs_in_common <- append(DEGs_in_common, DEG)
#     }
#   }
#   DEGs_in_common <- do.call(c, DEGs_in_common)
#   nb_in_common <- 0
#   for (gene in DEGs_in_common) {
#     if (gene %in% rownames(counts_genes[match(selected_genes_list[["design_1"]], rownames(counts_genes)),])) { 
#       nb_in_common <- nb_in_common + 1 
#     } 
#   }
#   perc_design <- nb_in_common/length(rownames(counts_genes[match(selected_genes_list[["design_1"]], rownames(counts_genes)),]))
#   perc_cv <- nb_in_common/length(DEGs_in_common)
#   cat(paste("Nombre minimum de cross-val pour valider un DEG :", min_nb, ". Nombre de DEGs obtenus :", length(DEGs_in_common), "; nombre de DEGs en commun avec design_1 :", nb_in_common, "; % de DEGs de design_1 que cela représente :", perc_design, "; % de DEGs de cette cross-validation que cela représente :", perc_cv, "\n"))
# }

min_nb <- 5 
DEGs_in_common <- list()
for (DEG in rownames(number_by_DEG)) {
  if (number_by_DEG[[DEG]] > min_nb) {
    DEGs_in_common <- append(DEGs_in_common, DEG)
  }
}
DEGs_in_common <- do.call(c, DEGs_in_common)
print(c(design_name, length(DEGs_in_common)))
DEGs_in_common_gene_symbols <- counts_genes$gene_name[match(DEGs_in_common, rownames(counts_genes))]

dds <- DESeqDataSetFromMatrix(
  countData = count_matrix_HS27,
  colData = coldata_HS27,
  design = designs[[design_name]]
)
# dds$Time <- relevel(dds$Time, ref = "pre")
dds <- DESeq(dds)
norm_count <- assay(vst(dds, blind=FALSE))

genes_ENSG <- row.names(norm_count)[match(DEGs_in_common, rownames(norm_count), nomatch = 0)]
matrix_heatmap <- norm_count[match(genes_ENSG, rownames(norm_count)),]
rownames(matrix_heatmap) <- DEGs_in_common_gene_symbols
heatmap.2(as.matrix(matrix_heatmap), distfun = distcor, hclustfun = function(d)hclust(d,method="ward.D2"), scale="row", trace="none", dendrogram="both",  col = colorRampPalette(rev(brewer.pal(9, "RdBu")))(50))

```

Conclusion : il semble utile de conserver uniquement les DEGs en commun entre tous les 5 sous-datasets (constitués en retirant un des samples au dataset original), car le heatmap est plus net pour ces `r length(DEGs_in_common)` gènes-ci que pour les `r length(counts_genes$gene_name[match(selected_genes_list[[design_name]], rownames(counts_genes))])` gènes trouvés sans cross-validation.



## Analyses des DEGs trouvés

```{r lists for analyses of DEGs HS27}

res <- results(dds, alpha=padj.cutoff, lfcThreshold=lfc.cutoff) #, contrast=c("col_interest", "factor1", "control")) 
resOrdered <- res[order(res$padj), ]
res_shrink <- lfcShrink(dds, coef="Type_ITD_vs_control", res=res)

# # if we choose not to use the cross-validation DEGs:
# selected_genes <- rownames(resOrdered[which(resOrdered$padj < padj.cutoff), ])
# DEGs_gene_symbols <- counts_genes$gene_name[match(selected_genes, rownames(counts_genes))]
# if we choose the cross-validated DEGs:
selected_genes <- DEGs_in_common
DEGs_gene_symbols <- DEGs_in_common_gene_symbols

table_DEGs <- data.frame(selected_genes, DEGs_gene_symbols, res[match(selected_genes, row.names(res)), "stat"], res[match(selected_genes, row.names(res)), "padj"], res[match(selected_genes, row.names(res)), "log2FoldChange"])
colnames(table_DEGs) <- c("ENSG", "gene_symbol", "stat", "padj", "log2FoldChange")
table_DEGs$MedExpr_ctl <- apply(norm_count[match(table_DEGs$ENSG, rownames(norm_count)), as.character(coldata[which(coldata$Type == "control" & coldata$Biological_replicate == "HS27"), "SampleID"])], 1, median, na.rm=T)
table_DEGs$MedExpr_ITD <- apply(norm_count[match(table_DEGs$ENSG, rownames(norm_count)), as.character(coldata[which(coldata$Type == "ITD" & coldata$Biological_replicate == "HS27"), "SampleID"])], 1, median, na.rm=T)
table_DEGs$ENSG_clean <- sub("\\..*", "", table_DEGs$ENSG)
table_DEGs <- table_DEGs[order(abs(table_DEGs$log2FoldChange)), ]

# draw DEGs table
as.matrix(table_DEGs) %>%
DT::datatable(rownames=F, escape = F, width ='100%',filter="top") %>%
DT::formatStyle(columns = colnames(table_DEGs),fontSize = '80%')

# creating pathway, used for GO analyses
pathway <- res[!is.na(res$padj), ]
pathway$ENSG <- rownames(pathway)
pathway$ENSG_clean <- sub("\\..*", "", pathway$ENSG)
pathway$pvallog10 <- log10(pathway$pvalue)
pathway$rank <- pathway$pvallog10 * sign(pathway$log2FoldChange) # from https://www.biostars.org/p/9526168/
# pathway <- pathway[order(pathway$log2FoldChange, decreasing = T),]
# rankgene <- deframe(pathway[, c("ENSG_clean", "rank")])
pathway <- pathway[order(pathway$stat, decreasing = T),]

pathway$Entrez <- corresp_Ensembl_Entrez_WOdup[match(pathway$ENSG, corresp_Ensembl_Entrez_WOdup$ensembl_gene_id_version), "entrezgene_id"]
pathway_WOdupEntrez <- pathway[which(duplicated(pathway$Entrez) == F),]

```

### Functional analysis - ORA (Over-Enrichment Analysis)

#### DEGs with positive LFC {.tabset}

```{r ORA UP HS27, results='asis', echo=FALSE}

universe <- as.character(pathway$ENSG_clean) 
DEGs_up <- table_DEGs[which(table_DEGs$log2FoldChange >0),'ENSG_clean']
cat(paste("Nous avons", length(DEGs_up),"DEGs qui sont sur-exprimés dans notre condition d'intérêt \n\n"))


for (i in 1:length(genesets_names)) {
  tryCatch({
    res_Enricher_up <- clustP_query(DEGs_up, genesets[[i]], universe, padj.cutoff)
    cat("##### ", genesets_names[i], " \n\n")
    results <- new("enrichResult",
                readable = FALSE,
                result = res_Enricher_up,
                pvalueCutoff = 0.05,
                pAdjustMethod = "BH",
                qvalueCutoff = 0.2,
                organism = "human",
                ontology = "UNKNOWN",
                gene = DEGs_up,
                keytype = "UNKNOWN",
                universe = universe,
                gene2Symbol = character(0),
                geneSets = genesets[[i]])
    plots <- suppressWarnings(figures_ORA(results, genesets_names[i], "UP"))
    print(c(plots$plot1, plots$plot2, plots$plot3, plots$plot4, plots$plot5, plots$plot6, plots$plot7, plots$plot8))
    cat("\n\n")
  }, 
  error = function(e) {})
}

cat("\n\n")

cat("##### GO \n\n")
ego <- enrichGO(gene = DEGs_up, 
                universe = universe, 
                keyType = "ENSEMBL", # si ça marche pas, taper : keytype
                OrgDb = org.Hs.eg.db, 
                ont = "ALL", # "BP"
                pAdjustMethod = "BH", 
                qvalueCutoff = 0.05, 
                readable = TRUE)
enrichplot::dotplot(ego, showCategory=20)
# emapplot(ego, showCategory = 50) # does not work
cat("\n\n")

```

<br/>
<br/>


#### DEGs with negative LFC {.tabset}

```{r ORA DOWN HS27, results='asis', echo=FALSE}

DEGs_down <- table_DEGs[which(table_DEGs$log2FoldChange <0),'ENSG_clean']
cat(paste("Nous avons", length(DEGs_down),"DEGs qui sont sous-exprimés dans notre condition d'intérêt \n\n"))

for (i in 1:length(genesets_names)) {
  tryCatch({
    res_Enricher_down <- clustP_query(DEGs_down, genesets[[i]], universe, padj.cutoff)
    cat("##### ", genesets_names[i], " \n\n")
    results <- new("enrichResult",
                readable = FALSE,
                result = res_Enricher_down,
                pvalueCutoff = 0.05,
                pAdjustMethod = "BH",
                qvalueCutoff = 0.2,
                organism = "human",
                ontology = "UNKNOWN",
                gene = DEGs_up,
                keytype = "UNKNOWN",
                universe = universe,
                gene2Symbol = character(0),
                geneSets = genesets[[i]])
    plots <- suppressWarnings(figures_ORA(results, genesets_names[i], "DOWN"))
    print(c(plots$plot1, plots$plot2, plots$plot3, plots$plot4, plots$plot5, plots$plot6, plots$plot7, plots$plot8))
    cat("\n\n")
  },
  error = function(e) {})
}

cat("\n\n")

# DEGs GO enrichment, from: https://hbctraining.github.io/DGE_workshop/lessons/09_functional_analysis.html
cat("##### GO \n\n")
ego <- enrichGO(gene = DEGs_down, 
                universe = universe, 
                keyType = "ENSEMBL", # si ça marche pas, taper : keytype
                OrgDb = org.Hs.eg.db, 
                ont = "ALL", # "BP"
                pAdjustMethod = "BH", 
                qvalueCutoff = 0.05, 
                readable = TRUE)
enrichplot::dotplot(ego, showCategory=20)
# emapplot(ego, showCategory = 50) # does not work
cat("\n\n")


```

<br/>
<br/>



### Functional class scoring analysis - GSEA (Gene set enrichment analysis)

#### Using stat for the ranking {.tabset}

```{r GSEA stat HS27, results='asis', echo=FALSE}

res_shrink_tb <- res_shrink %>%
  data.frame() %>%
  rownames_to_column(var="gene") %>% 
  as_tibble()
res_ids <- inner_join(res_shrink_tb, corresp_Ensembl_Entrez_WOdup, by=c("gene"="ensembl_gene_id_version"))
res_entrez <- dplyr::filter(res_ids, entrezgene_id != "NA")
res_entrez <- res_entrez[which(duplicated(res_entrez$entrezgene_id) == F), ]
foldchanges <- res_entrez$log2FoldChange
names(foldchanges) <- res_entrez$entrezgene_id
foldchanges <- sort(foldchanges, decreasing = TRUE)

cat("##### KEGG \n\n")
## GSEA using gene sets from KEGG pathways
gseaKEGG <- gseKEGG(geneList = foldchanges, # ordered named vector of fold changes (Entrez IDs are the associated names)
              organism = "hsa", # supported organisms listed below
              # nPerm = 1000, # default number permutations # not recommanded in the current version of GSEA
              minGSSize = 20, # minimum gene set size (# genes in set) - change to test more sets or recover sets with fewer # genes
              pvalueCutoff = 0.05, # padj cutoff value
              verbose = FALSE)

## Extract the GSEA results
gseaKEGG_results <- gseaKEGG@result
ggplot(gseaKEGG_results, aes(x = enrichmentScore, y = reorder(Description, -p.adjust), color = -p.adjust, size=-p.adjust)) + 
     geom_point(stat = 'identity') + # if we remove "size=-p.adjust": size=10
     xlab("enrichmentScore") + ylab("") + ggtitle("KEGG pathways") + 
     scale_color_gradient(low="blue", high="red") +
     theme_bw()
## Output images for all significant KEGG pathways
get_kegg_plots <- function(x) {
   gseaplot(gseaKEGG, geneSetID = gseaKEGG_results$ID[x], title = gseaKEGG_results$Description[x])
   pathview(gene.data = foldchanges, pathway.id = gseaKEGG_results$ID[x], species = "hsa", 
       limit = list(gene = 2, cpd = 1))
   knitr::include_graphics(paste0(gseaKEGG_results$ID[x], ".png"))
}
# get_kegg_plots(1)
# purrr::map(1:length(gseaKEGG_results$ID), get_kegg_plots)


cat("\n\n")


cat("##### GO \n\n")
gseaGO <- gseGO(geneList = foldchanges, 
              OrgDb = org.Hs.eg.db, 
              ont = 'BP', 
              minGSSize = 20, 
              pvalueCutoff = 0.05,
              verbose = FALSE) 
gseaGO_results <- gseaGO@result
ggplot(gseaGO_results[1:25,], aes(x = enrichmentScore, y = reorder(Description, -p.adjust), color = -p.adjust, size=-p.adjust)) + 
     geom_point(stat = 'identity') + # if we remove "size=-p.adjust": size=10
     xlab("enrichmentScore") + ylab("") + ggtitle("GO pathways") + 
     scale_color_gradient(low="blue", high="red") +
     theme_bw()
for (i in 1:25) {
  gseaplot(gseaGO, geneSetID = gseaGO_results$ID[i], title = gseaGO_results$Description[i])
}
cat("\n\n")

```

<br/>
<br/>


#### Using (logpvalue x sign(log2FC)) for the ranking {.tabset}

```{r GSEA rank HS27, results='asis', echo=FALSE}

# using the rank (logpvalue x sign(log2FC)) from the pathway dataframe
tmp <- as.data.frame(pathway_WOdupEntrez)
tmp <- dplyr::filter(tmp, Entrez != "NA")
foldchanges <- tmp$rank
names(foldchanges) <- tmp$Entrez
foldchanges <- sort(foldchanges, decreasing = TRUE)

cat("##### KEGG \n\n")
## GSEA using gene sets from KEGG pathways
gseaKEGG <- gseKEGG(geneList = foldchanges, # ordered named vector of fold changes (Entrez IDs are the associated names)
              organism = "hsa", # supported organisms listed below
              # nPerm = 1000, # default number permutations # not recommanded in the current version of GSEA
              minGSSize = 20, # minimum gene set size (# genes in set) - change to test more sets or recover sets with fewer # genes
              pvalueCutoff = 0.05, # padj cutoff value
              verbose = FALSE)

## Extract the GSEA results
gseaKEGG_results <- gseaKEGG@result
ggplot(gseaKEGG_results, aes(x = enrichmentScore, y = reorder(Description, -p.adjust), color = -p.adjust, size=-p.adjust)) + 
     geom_point(stat = 'identity') + # if we remove "size=-p.adjust": size=10
     xlab("enrichmentScore") + ylab("") + ggtitle("KEGG pathways") + 
     scale_color_gradient(low="blue", high="red") +
     theme_bw()
## Output images for all significant KEGG pathways
get_kegg_plots <- function(x) {
   gseaplot(gseaKEGG, geneSetID = gseaKEGG_results$ID[x], title = gseaKEGG_results$Description[x])
   pathview(gene.data = foldchanges, pathway.id = gseaKEGG_results$ID[x], species = "hsa", 
       limit = list(gene = 2, cpd = 1))
   knitr::include_graphics(paste0(gseaKEGG_results$ID[x], ".png"))
}
# get_kegg_plots(1)

cat("\n\n")


cat("##### GO \n\n")
gseaGO <- gseGO(geneList = foldchanges, 
              OrgDb = org.Hs.eg.db, 
              ont = 'BP', 
              minGSSize = 20, 
              pvalueCutoff = 0.05,
              verbose = FALSE) 
gseaGO_results <- gseaGO@result
ggplot(gseaGO_results[1:25,], aes(x = enrichmentScore, y = reorder(Description, -p.adjust), color = -p.adjust, size=-p.adjust)) + 
     geom_point(stat = 'identity') + # if we remove "size=-p.adjust": size=10
     xlab("enrichmentScore") + ylab("") + ggtitle("GO pathways") + 
     scale_color_gradient(low="blue", high="red") +
     theme_bw()
for (i in 1:25) {
  tryCatch({
    gseaplot(gseaGO, geneSetID = gseaGO_results$ID[i], title = gseaGO_results$Description[i])
    }, 
    error = function(e) {})
}
cat("\n\n")


```

<br/>
<br/>



# Conclusion et remarques 

Choix du design : le design choisi est le même pour HS5 et HS27 : ~ Technical_replicate + Type. Il permet d'éliminer la variabilité due aux réplicats techniques, afin de se concentrer uniquement sur celle due à l'ajout ou non du BCOR oncogène sur les cellules. <br/>
Comme les heatmaps montrent que les DEGs identifiés ne sont pas toujours communs aux réplicats techniques, la cross-validation apparaît nécessaire sur ce jeu de données : pour HS5, une cross-validation pas trop stringente (2/5 des resampling minimum) car sinon le nombre de DEGs diminuait drastiquement ; pour HS27 au contraire une cross-validation stringente (trouvés dans l'ensemble des 5 resampling) car beaucoup de DEGs étaient trouvés spécifiquement dans le design 2 par rapport aux deux autres designs étudiés. <br/>
<br/>
Analyse des DEGs (ORA) :<br/>
  - pour HS5, on obtient 125 DEGs : 108 up-régulés par l'ajout du BCOR oncogènes, 17 down-régulés. Les gènes up-régulés font nettement ressortir l'EMT et la matrice extracellulaire, les down-régulés ne font pas ressortir de voie particulière.<br/>
  - pour HS27, on obtient 269 DEGs : 216 up-régulés par l'ajout du BCOR oncogènes, 53 down-régulés. Les gènes up-régulés ne font pas ressortir de voie particulière, les down-régulés font nettement ressortir l'EMT et la migration cellulaire.<br/>
<br/>
Analyse de tous les changements d'expression (GSEA) : <br/>
  - pour HS5 : les voies impactées semblent avoir un lien avec la machinerie de transcription.<br/>
  - pour HS27 : il ne semble pas y avoir de voie d'intérêt qui ressort.<br/>
<br/>


# Versions of all tools used in this analysis

```{r session info}

sessionInfo()

```
