---
title: "LapNet"
author: "Eugénie Modolo"
date: "`r format(Sys.time(), '%d %B %Y')`"
output: html_document
---

```{r librairies, results = "hide", include=F}
#knitr::opts_chunk$set(echo = TRUE)
knitr::opts_chunk$set(echo=FALSE, eval=TRUE, message=FALSE, warning=FALSE, fig.align='center', out.width='100%', cache = F)
#BiocManager::install("DESeq2")
library("RColorBrewer")
library("dplyr")
library("ggplot2")
library(gridExtra)
library("tidyverse")
library("viridis")
library('survival')
library(ranger)
library(ggfortify)
library(survminer)
library(KMEANS.KNN)
library(factoextra)
library(GSVA)
library(gplots)
library("DESeq2")
library(ggrepel)
library(AnnotationDbi) 
library(org.Hs.eg.db)
library(GenomicFeatures)
# library(PDACMOC) # does not work locally -> ran from https://pdacmoc.cnio.es/ using the raw files and the following parameters: No batch correction, EnsemblID, all tumor classifiers, no stroma classification
```

# Objectif

Etudier le lien entre niveau de Neogenin et survie sur les données LapNet versus les données du papier Nicolle et al. eBioMedicine 2024.

Cet essai comporte 397 patients, dont 170 locally advanced et 95 traités uniquement avec Folfirinox, dont 43 présentent les deux conditions (mais 1 d'entre eux n'a pas de données de survie). Je vais me restreindre à ces 42 patients dans un premier temps.

## Jeu de données LapNet

```{r donnees cliniques LapNet et expression des genes d interet}
coldata_lapnet <- read.csv('/home/eugenie-modolo/Documents/Lapnet/colData_LapNet.csv', sep=";")

counts_genes_lapnet <- read.table("/home/eugenie-modolo/Documents/Lapnet/results_rnaseq_NFcore/salmon.merged.gene_counts.tsv", 
                     header = TRUE, 
                     row.names = 1, 
                     sep = "\t",
                     check.names = FALSE)

# on modifie le gene_name pour les 3 gènes qui sont en doublons pour les 200 gènes d'intérêt Hallmark
counts_genes_lapnet[which(row.names(counts_genes_lapnet)=='ENSG00000291748.1'),'gene_name'] <- 'COL3A1_2' 
counts_genes_lapnet[which(row.names(counts_genes_lapnet)=='ENSG00000276886.4'),'gene_name'] <- 'GREM1_2' 
counts_genes_lapnet[which(row.names(counts_genes_lapnet)=='ENSG00000282049.1'),'gene_name'] <- 'PRSS2_2'
count_columns <- colnames(counts_genes_lapnet)[colnames(counts_genes_lapnet) != "gene_name"]
# besoin de prendre les integers pour DESeq2
counts_genes_lapnet[count_columns] <- round(counts_genes_lapnet[count_columns])
count_matrix_lapnet <- as.matrix(counts_genes_lapnet[, count_columns])
rownames(count_matrix_lapnet) <- counts_genes_lapnet$gene_name  # Gene names become row names

# on modifie tous les noms de gènes dupliqués, en les remplaçant par leur ENSG code, pour que le ssGSEA fonctionne
dup_genes <- counts_genes_lapnet[duplicated(counts_genes_lapnet$gene_name),'gene_name']
counts_genes_lapnet$feature <- ifelse((is.na(counts_genes_lapnet$gene_name) | counts_genes_lapnet$gene_name %in% dup_genes), rownames(counts_genes_lapnet), counts_genes_lapnet$gene_name)
count_columns <- colnames(counts_genes_lapnet)[colnames(counts_genes_lapnet) != "gene_name" & colnames(counts_genes_lapnet) != "feature"]
count_matrix_lapnet <- as.matrix(counts_genes_lapnet[, count_columns])
rownames(count_matrix_lapnet) <- counts_genes_lapnet$feature

coldata_lapnet <- data.frame(coldata_lapnet, row.names = count_columns)

# normalisation des counts par DESeq2
# /!\ il peut être utile de retirer les gènes pas assez exprimés ...
dds_lapnet <- DESeqDataSetFromMatrix(
  countData = count_matrix_lapnet,
  colData = coldata_lapnet,
  design = ~ 1
)
dds_lapnet <- DESeq(dds_lapnet)
norm.count_lapnet <- as.data.frame(counts(dds_lapnet, normalized=TRUE))


genes_of_interest <- c('NTN1', 'EPCAM', 'NEO1', 'UNC5B', 'DCC', 'UNC5A', 'UNC5C', 'UNC5D', 'MCAM', 'ADORA2B', 'DSCAM', 'APP', 'VIM')
expression_genes <- norm.count_lapnet[which(row.names(norm.count_lapnet) %in% genes_of_interest),]
t_expression_genes <- data.frame(t(expression_genes))
for (gene in genes_of_interest) {
  coldata_lapnet[[gene]] <- t_expression_genes[[gene]]
  coldata_lapnet[[paste0(gene, "_log")]] <- log2(t_expression_genes[[gene]] + 1)
}

# on ne conserve que les 22 échantillons d'intérêt
coldata_lapnet <- coldata_lapnet[which(coldata_lapnet$Time == 'pre' & coldata_lapnet$SampleID != '06-006'),]

# draw coldata_lapnet table
as.matrix(coldata_lapnet) %>%
DT::datatable(rownames=F, escape = F, width ='100%',filter="top") %>%
DT::formatStyle(columns = colnames(coldata_lapnet),fontSize = '80%')

```


## Jeu de données contrôle

```{r donnees cliniques control et expression des genes d interet}
coldata_control <- read.csv('/home/eugenie-modolo/Documents/Lapnet/donnees_control_LPAC/clinical_data.csv', sep="\t")
coldata_control <- data.frame(coldata_control, row.names = coldata_control$sample_id)
coldata_control$OS <- coldata_control$os_month*30.5
coldata_control$PFS <- coldata_control$pfs_month*30.5

# on ne conserve que les LAPC
coldata_control <- coldata_control[which(coldata_control$disease_stage == 'locAdvanced' & coldata_control$first_treatment == 'FOLFIRINOX'),]
# on retire le patient sans donnée de survie
coldata_control <- coldata_control[which(coldata_control$sample_id != 'BPC198T'),]


counts_genes_control <- read.table("/home/eugenie-modolo/Documents/Lapnet/donnees_control_LPAC/GSE253260_BACAP.rawct.tsv",
                     header = TRUE, 
                     row.names = 1, 
                     sep = "\t",
                     check.names = FALSE)
# on ne garde que les 42 patients d'intérêt
patients <- coldata_control$sample_id
counts_genes_control <- counts_genes_control[,colnames(counts_genes_control) %in% patients]
# on ajoute les noms des gènes 
counts_genes_control$gene_ensg <- row.names(counts_genes_control)
gene = as.data.frame(org.Hs.egALIAS2EG)
symbol =as.data.frame(org.Hs.egSYMBOL)
EnsID = as.data.frame(org.Hs.egENSEMBL)
GeneType = as.data.frame(org.Hs.egGENETYPE)
geneID = gene
geneID$official = symbol[match(geneID[,1],symbol[,1]),2]
geneID$ensID = EnsID[match(geneID[,1],EnsID[,1]),2]
geneID$GeneType = GeneType[match(geneID[,1],GeneType[,1]),2]
match_index <- match(counts_genes_control$gene_ensg, geneID$ensID)
counts_genes_control$gene_name <- geneID$official[match_index]
#rownames(counts_genes_control) <- counts_genes_control$gene_name
rm(EnsID, gene, symbol, GeneType, geneID)

# on met les noms des gènes en row.names, en remplaçant les dupliqués par leur ENSG code
# pas de gènes en doublon pour les 200 gènes d'intérêt EMT (le tableau expression_genes fait bien 200 lignes)
dup_genes <- counts_genes_control[duplicated(counts_genes_control$gene_name),'gene_name']
counts_genes_control$feature <- ifelse((is.na(counts_genes_control$gene_name) | counts_genes_control$gene_name %in% dup_genes), rownames(counts_genes_control), counts_genes_control$gene_name)
count_columns_control <- colnames(counts_genes_control)[colnames(counts_genes_control) != "gene_name" & colnames(counts_genes_control) != "feature" & colnames(counts_genes_control) != "gene_ensg"]
count_matrix_control <- as.matrix(counts_genes_control[, count_columns_control])
rownames(count_matrix_control) <- counts_genes_control$feature
# méthode Nico :
# rownames(counts_genes_control) <- make.names(counts_genes_control$gene_name, unique = TRUE) 

# vérif
# sum(row.names(coldata_control) == count_columns_control) == length(count_columns_control)

# normalisation des counts par DESeq2
# /!\ il peut être utile de retirer les gènes pas assez exprimés ...
dds_control <- DESeqDataSetFromMatrix(
  countData = count_matrix_control,
  colData = coldata_control,
  design = ~ 1
)
dds_control <- DESeq(dds_control)
norm.count_control <- as.data.frame(counts(dds_control, normalized=TRUE))

genes_of_interest <- c('NTN1', 'EPCAM', 'NEO1', 'UNC5B', 'DCC', 'UNC5A', 'UNC5C', 'UNC5D', 'MCAM', 'ADORA2B', 'DSCAM', 'APP', 'VIM')
expression_genes <- norm.count_control[which(row.names(norm.count_control) %in% genes_of_interest),]
t_expression_genes <- data.frame(t(expression_genes))
for (gene in genes_of_interest) {
  coldata_control[[gene]] <- t_expression_genes[[gene]]
  coldata_control[[paste0(gene, "_log")]] <- log2(t_expression_genes[[gene]] + 1)
}

# draw coldata_control table
as.matrix(coldata_control) %>%
DT::datatable(rownames=F, escape = F, width ='100%',filter="top") %>%
DT::formatStyle(columns = colnames(coldata_control),fontSize = '80%')

```

## Comparaison des deux jeux de données

```{r log2 Neogenin gaussienne}

create_gene_histograms <- function(gene_name, df1, df2) {
  gene_log <- paste0(gene_name, "_log")
  
  p1 <- ggplot(df1, aes(x = .data[[gene_log]])) + 
    geom_histogram() +
    ggtitle(paste0("Histogram log2(", gene_name, "+1) LapNet"))
  
  p2 <- ggplot(df2, aes(x = .data[[gene_log]])) + 
    geom_histogram() +
    ggtitle(paste0("Histogram log2(", gene_name, "+1) Control"))
  
  grid.arrange(p1, p2, nrow = 1)
}

for (gene in genes_of_interest) {
  create_gene_histograms(gene, coldata_lapnet, coldata_control)
}

```


## Score "NetrinPred" d'Hector

```{r courbes NetrinPred}

myPalette <- colorRampPalette(rev(brewer.pal(11, "Spectral")))
sc_lapnet_pfs <- scale_colour_gradientn(colours = myPalette(100), limits=c(min(coldata_lapnet$PFS), max(coldata_lapnet$PFS)))
sc_lapnet_os <- scale_colour_gradientn(colours = myPalette(100), limits=c(min(coldata_lapnet$OS), max(coldata_lapnet$OS)))
sc_control_pfs <- scale_colour_gradientn(colours = myPalette(100), limits=c(min(coldata_control$PFS), max(coldata_control$PFS)))
sc_control_os <- scale_colour_gradientn(colours = myPalette(100), limits=c(min(coldata_control$OS), max(coldata_control$OS)))

p1 <- ggplot(coldata_lapnet, aes(x=NEO1_log, y=-UNC5B_log, col=PFS)) +
  geom_point() +
  theme_bw() +
  sc_lapnet_pfs +
  ggtitle("NetrinPred: LapNet PFS")

p2 <- ggplot(coldata_lapnet, aes(x=NEO1_log, y=-UNC5B_log, col=OS)) +
  geom_point() +
  theme_bw() +
  sc_lapnet_os +
  ggtitle("NetrinPred: LapNet OS")
  
p3 <- ggplot(coldata_control, aes(x=NEO1_log, y=-UNC5B_log, col=PFS)) +
  geom_point() +
  theme_bw() +
  sc_control_pfs +
  ggtitle("NetrinPred: Control PFS")

p4 <- ggplot(coldata_control, aes(x=NEO1_log, y=-UNC5B_log, col=OS)) +
  geom_point() +
  theme_bw() +
  sc_control_os +
  ggtitle("NetrinPred: Control OS")
  
grid.arrange(p1, p2, p3, p4, nrow = 2)

```


## Survival plots selon la Neogenin en séparant avec la médiane 

Médiane pour LapNet : `r median(coldata_lapnet$NEO1_log)`
Médiane pour le contrôle : `r median(coldata_control$NEO1_log)`

```{r Kaplan-Meier OS plots Neogenin median}
coldata_lapnet$NEO1_level <- case_when(
  coldata_lapnet$NEO1_log >= median(coldata_lapnet$NEO1_log) ~ "High",
  coldata_lapnet$NEO1_log < median(coldata_lapnet$NEO1_log) ~ "Low")
coldata_control$NEO1_level <- case_when(
  coldata_control$NEO1_log >= median(coldata_control$NEO1_log) ~ "High",
  coldata_control$NEO1_log < median(coldata_control$NEO1_log) ~ "Low")

km_fit_os_lapnet <- survfit(Surv(OS, Death_status) ~ NEO1_level, data=coldata_lapnet)
legend_order <- gsub("NEO1_level=", "", names(km_fit_os_lapnet$strata))
survminer::ggsurvplot(
  km_fit_os_lapnet, 
  data = coldata_lapnet,          # again specify the data used to fit linelistsurv_fit_sex 
  conf.int = TRUE,              # do not show confidence interval of KM estimates
  surv.scale = "percent",        # present probabilities in the y axis in %
  break.time.by = 50,            # present the time axis with an increment of 10 days
  xlab = "Follow-up days",
  ylab = "Survival Probability",
  pval = T,                      # print p-value of Log-rank test 
  pval.coord = c(40,.21),        # print p-value at these plot coordinates
  risk.table = T,                # print the risk table at bottom 
  legend.title = "Neogenin level LapNet",       # legend characteristics
  legend.labs = legend_order,
  font.legend = 10, 
  palette = "Dark2",             # specify color palette 
  surv.median.line = "hv",       # draw horizontal and vertical lines to the median survivals
  ggtheme = theme_light()        # simplify plot background
)

km_fit_os_control <- survfit(Surv(OS, Death_status) ~ NEO1_level, data=coldata_control)
survminer::ggsurvplot(
  km_fit_os_control, 
  data = coldata_control,          # again specify the data used to fit linelistsurv_fit_sex 
  conf.int = TRUE,              # do not show confidence interval of KM estimates
  surv.scale = "percent",        # present probabilities in the y axis in %
  break.time.by = 100,            # present the time axis with an increment of 10 days
  xlab = "Follow-up days",
  ylab = "Survival Probability",
  pval = T,                      # print p-value of Log-rank test 
  pval.coord = c(40,.21),        # print p-value at these plot coordinates
  risk.table = T,                # print the risk table at bottom 
  legend.title = "Neogenin level Control",       # legend characteristics
  legend.labs = legend_order,
  font.legend = 10, 
  palette = "Dark2",             # specify color palette 
  surv.median.line = "hv",       # draw horizontal and vertical lines to the median survivals
  ggtheme = theme_light()        # simplify plot background
)
```


```{r Kaplan-Meier PFS plots Neogenin median}

km_fit_pfs_lapnet <- survfit(Surv(PFS, Prog_status) ~ NEO1_level, data=coldata_lapnet)
survminer::ggsurvplot(
  km_fit_pfs_lapnet, 
  data = coldata_lapnet,          # again specify the data used to fit linelistsurv_fit_sex 
  conf.int = TRUE,              # do not show confidence interval of KM estimates
  surv.scale = "percent",        # present probabilities in the y axis in %
  break.time.by = 50,            # present the time axis with an increment of 10 days
  xlab = "Follow-up days",
  ylab = "Non-Progression Probability",
  pval = T,                      # print p-value of Log-rank test 
  pval.coord = c(40,.21),        # print p-value at these plot coordinates
  risk.table = T,                # print the risk table at bottom 
  legend.title = "Neogenin level LapNet",       # legend characteristics
  legend.labs = legend_order,
  font.legend = 10, 
  palette = "Dark2",             # specify color palette 
  surv.median.line = "hv",       # draw horizontal and vertical lines to the median survivals
  ggtheme = theme_light()        # simplify plot background
)

km_fit_pfs_control <- survfit(Surv(PFS, Prog_status) ~ NEO1_level, data=coldata_control)
survminer::ggsurvplot(
  km_fit_pfs_control, 
  data = coldata_control,          # again specify the data used to fit linelistsurv_fit_sex 
  conf.int = TRUE,              # do not show confidence interval of KM estimates
  surv.scale = "percent",        # present probabilities in the y axis in %
  break.time.by = 100,            # present the time axis with an increment of 10 days
  xlab = "Follow-up days",
  ylab = "Non-Progression Probability",
  pval = T,                      # print p-value of Log-rank test 
  pval.coord = c(40,.21),        # print p-value at these plot coordinates
  risk.table = T,                # print the risk table at bottom 
  legend.title = "Neogenin level Control",       # legend characteristics
  legend.labs = legend_order,
  font.legend = 10, 
  palette = "Dark2",             # specify color palette 
  surv.median.line = "hv",       # draw horizontal and vertical lines to the median survivals
  ggtheme = theme_light()        # simplify plot background
)
```

On obtient les médianes suivantes :

Médianes OS LapNet selon niveau de Neogenin : `r legend_order[1]`
`r median(survfit(Surv(OS, Death_status) ~ NEO1_level, data=coldata_lapnet))[[1]]` (NA car on a moins de 50% de décès), `r legend_order[2]` `r median(survfit(Surv(OS, Death_status) ~ NEO1_level, data=coldata_lapnet))[[2]]`

Médianes OS Control selon niveau de Neogenin : `r legend_order[1]`
`r median(survfit(Surv(OS, Death_status) ~ NEO1_level, data=coldata_control))[[1]]`, `r legend_order[2]` `r median(survfit(Surv(OS, Death_status) ~ NEO1_level, data=coldata_control))[[2]]`

Médianes PFS LapNet selon niveau de Neogenin : `r legend_order[1]`
`r median(survfit(Surv(PFS, Prog_status) ~ NEO1_level, data=coldata_lapnet))[[1]]`, `r legend_order[2]` `r median(survfit(Surv(PFS, Prog_status) ~ NEO1_level, data=coldata_lapnet))[[2]]`

Médianes PFS Control selon niveau de Neogenin : `r legend_order[1]`
`r median(survfit(Surv(PFS, Prog_status) ~ NEO1_level, data=coldata_control))[[1]]`, `r legend_order[2]` `r median(survfit(Surv(PFS, Prog_status) ~ NEO1_level, data=coldata_control))[[2]]`


## Survival plots selon la Neogenin en séparant avec k-means 

Valeur seuil pour LapNet : 5.5
Valeur seuil pour le contrôle : 4.5

```{r k-means, results = "hide", include=F}
km.out <- kmeans(coldata_lapnet$NEO1_log, centers = 2)
mean(km.out$centers)
# km.out
# coldata_lapnet$NEO1_log

km.out <- kmeans(coldata_control$NEO1_log, centers = 2)
mean(km.out$centers)
# km.out
# coldata_control$NEO1_log
```


```{r Kaplan-Meier OS plots Neogenin kmeans}
coldata_lapnet$NEO1_level2 <- case_when(
  coldata_lapnet$NEO1_log >= 5.5 ~ "High",
  coldata_lapnet$NEO1_log < 5.5 ~ "Low")

coldata_control$NEO1_level2 <- case_when(
  coldata_control$NEO1_log >= 4.5 ~ "High",
  coldata_control$NEO1_log < 4.5 ~ "Low")

km_fit_os_lapnet <- survfit(Surv(OS, Death_status) ~ NEO1_level2, data=coldata_lapnet)
legend_order <- gsub("NEO1_level2=", "", names(km_fit_os_lapnet$strata))
survminer::ggsurvplot(
  km_fit_os_lapnet, 
  data = coldata_lapnet,          # again specify the data used to fit linelistsurv_fit_sex 
  conf.int = TRUE,              # do not show confidence interval of KM estimates
  surv.scale = "percent",        # present probabilities in the y axis in %
  break.time.by = 50,            # present the time axis with an increment of 10 days
  xlab = "Follow-up days",
  ylab = "Survival Probability",
  pval = T,                      # print p-value of Log-rank test 
  pval.coord = c(40,.21),        # print p-value at these plot coordinates
  risk.table = T,                # print the risk table at bottom 
  legend.title = "Neogenin level LapNet",       # legend characteristics
  legend.labs = legend_order,
  font.legend = 10, 
  palette = "Dark2",             # specify color palette 
  surv.median.line = "hv",       # draw horizontal and vertical lines to the median survivals
  ggtheme = theme_light()        # simplify plot background
)

km_fit_os_control <- survfit(Surv(OS, Death_status) ~ NEO1_level2, data=coldata_control)
survminer::ggsurvplot(
  km_fit_os_control, 
  data = coldata_control,          # again specify the data used to fit linelistsurv_fit_sex 
  conf.int = TRUE,              # do not show confidence interval of KM estimates
  surv.scale = "percent",        # present probabilities in the y axis in %
  break.time.by = 100,            # present the time axis with an increment of 10 days
  xlab = "Follow-up days",
  ylab = "Survival Probability",
  pval = T,                      # print p-value of Log-rank test 
  pval.coord = c(40,.21),        # print p-value at these plot coordinates
  risk.table = T,                # print the risk table at bottom 
  legend.title = "Neogenin level Control",       # legend characteristics
  legend.labs = legend_order,
  font.legend = 10, 
  palette = "Dark2",             # specify color palette 
  surv.median.line = "hv",       # draw horizontal and vertical lines to the median survivals
  ggtheme = theme_light()        # simplify plot background
)
```


```{r Kaplan-Meier PFS plots Neogenin kmeans}

km_fit_pfs_lapnet <- survfit(Surv(PFS, Prog_status) ~ NEO1_level2, data=coldata_lapnet)
survminer::ggsurvplot(
  km_fit_pfs_lapnet, 
  data = coldata_lapnet,          # again specify the data used to fit linelistsurv_fit_sex 
  conf.int = TRUE,              # do not show confidence interval of KM estimates
  surv.scale = "percent",        # present probabilities in the y axis in %
  break.time.by = 50,            # present the time axis with an increment of 10 days
  xlab = "Follow-up days",
  ylab = "Non-Progression Probability",
  pval = T,                      # print p-value of Log-rank test 
  pval.coord = c(40,.21),        # print p-value at these plot coordinates
  risk.table = T,                # print the risk table at bottom 
  legend.title = "Neogenin level LapNet",       # legend characteristics
  legend.labs = legend_order,
  font.legend = 10, 
  palette = "Dark2",             # specify color palette 
  surv.median.line = "hv",       # draw horizontal and vertical lines to the median survivals
  ggtheme = theme_light()        # simplify plot background
)

km_fit_pfs_control <- survfit(Surv(PFS, Prog_status) ~ NEO1_level2, data=coldata_control)
survminer::ggsurvplot(
  km_fit_pfs_control, 
  data = coldata_control,          # again specify the data used to fit linelistsurv_fit_sex 
  conf.int = TRUE,              # do not show confidence interval of KM estimates
  surv.scale = "percent",        # present probabilities in the y axis in %
  break.time.by = 100,            # present the time axis with an increment of 10 days
  xlab = "Follow-up days",
  ylab = "Non-Progression Probability",
  pval = T,                      # print p-value of Log-rank test 
  pval.coord = c(40,.21),        # print p-value at these plot coordinates
  risk.table = T,                # print the risk table at bottom 
  legend.title = "Neogenin level Control",       # legend characteristics
  legend.labs = legend_order,
  font.legend = 10, 
  palette = "Dark2",             # specify color palette 
  surv.median.line = "hv",       # draw horizontal and vertical lines to the median survivals
  ggtheme = theme_light()        # simplify plot background
)
```

On obtient les médianes suivantes :

Médianes OS LapNet selon niveau de Neogenin : `r legend_order[1]`
`r median(survfit(Surv(OS, Death_status) ~ NEO1_level2, data=coldata_lapnet))[[1]]`, `r legend_order[2]` `r median(survfit(Surv(OS, Death_status) ~ NEO1_level2, data=coldata_lapnet))[[2]]`

Médianes OS Control selon niveau de Neogenin : `r legend_order[1]`
`r median(survfit(Surv(OS, Death_status) ~ NEO1_level2, data=coldata_control))[[1]]`, `r legend_order[2]` `r median(survfit(Surv(OS, Death_status) ~ NEO1_level2, data=coldata_control))[[2]]`

Médianes PFS LapNet selon niveau de Neogenin : `r legend_order[1]`
`r median(survfit(Surv(PFS, Prog_status) ~ NEO1_level2, data=coldata_lapnet))[[1]]`, `r legend_order[2]` `r median(survfit(Surv(PFS, Prog_status) ~ NEO1_level2, data=coldata_lapnet))[[2]]`

Médianes PFS Control selon niveau de Neogenin : `r legend_order[1]`
`r median(survfit(Surv(PFS, Prog_status) ~ NEO1_level2, data=coldata_control))[[1]]`, `r legend_order[2]` `r median(survfit(Surv(PFS, Prog_status) ~ NEO1_level2, data=coldata_control))[[2]]`


## Modification du seuil Neogenin High (1/3 High - 2/3 Low)

Valeur limite LapNet pour séparer en 1/3 High - 2/3 Low les niveaux de Neogenin (log2) : entre `r coldata_lapnet[order(coldata_lapnet$NEO1_log, decreasing = F),'NEO1_log'][14]` et `r coldata_lapnet[order(coldata_lapnet$NEO1_log, decreasing = F),'NEO1_log'][15]`

Valeur limite Control pour séparer en 1/3 High - 2/3 Low les niveaux de Neogenin (log2) : `r coldata_control[order(coldata_control$NEO1_log, decreasing = F),'NEO1_log'][28]` 

```{r Kaplan-Meier OS plots Neogenin 1 tiers}
coldata_lapnet$NEO1_level3 <- case_when(
  coldata_lapnet$NEO1_log >= 6.31 ~ "High",
  coldata_lapnet$NEO1_log < 6.31 ~ "Low")

coldata_control$NEO1_level3 <- case_when(
  coldata_control$NEO1_log >= coldata_control[order(coldata_control$NEO1_log, decreasing = F),'NEO1_log'][28] ~ "High",
  coldata_control$NEO1_log < coldata_control[order(coldata_control$NEO1_log, decreasing = F),'NEO1_log'][28] ~ "Low")

km_fit_os_lapnet <- survfit(Surv(OS, Death_status) ~ NEO1_level3, data=coldata_lapnet)
legend_order <- gsub("NEO1_level3=", "", names(km_fit_os_lapnet$strata))
survminer::ggsurvplot(
  km_fit_os_lapnet, 
  data = coldata_lapnet,          # again specify the data used to fit linelistsurv_fit_sex 
  conf.int = TRUE,              # do not show confidence interval of KM estimates
  surv.scale = "percent",        # present probabilities in the y axis in %
  break.time.by = 50,            # present the time axis with an increment of 10 days
  xlab = "Follow-up days",
  ylab = "Survival Probability",
  pval = T,                      # print p-value of Log-rank test 
  pval.coord = c(40,.21),        # print p-value at these plot coordinates
  risk.table = T,                # print the risk table at bottom 
  legend.title = "Neogenin level LapNet",       # legend characteristics
  legend.labs = legend_order,
  font.legend = 10, 
  palette = "Dark2",             # specify color palette 
  surv.median.line = "hv",       # draw horizontal and vertical lines to the median survivals
  ggtheme = theme_light()        # simplify plot background
)

km_fit_os_control <- survfit(Surv(OS, Death_status) ~ NEO1_level3, data=coldata_control)
survminer::ggsurvplot(
  km_fit_os_control, 
  data = coldata_control,          # again specify the data used to fit linelistsurv_fit_sex 
  conf.int = TRUE,              # do not show confidence interval of KM estimates
  surv.scale = "percent",        # present probabilities in the y axis in %
  break.time.by = 100,            # present the time axis with an increment of 10 days
  xlab = "Follow-up days",
  ylab = "Survival Probability",
  pval = T,                      # print p-value of Log-rank test 
  pval.coord = c(40,.21),        # print p-value at these plot coordinates
  risk.table = T,                # print the risk table at bottom 
  legend.title = "Neogenin level Control",       # legend characteristics
  legend.labs = legend_order,
  font.legend = 10, 
  palette = "Dark2",             # specify color palette 
  surv.median.line = "hv",       # draw horizontal and vertical lines to the median survivals
  ggtheme = theme_light()        # simplify plot background
)
```


```{r Kaplan-Meier PFS plots Neogenin 1 tiers}

km_fit_pfs_lapnet <- survfit(Surv(PFS, Prog_status) ~ NEO1_level3, data=coldata_lapnet)
survminer::ggsurvplot(
  km_fit_pfs_lapnet, 
  data = coldata_lapnet,          # again specify the data used to fit linelistsurv_fit_sex 
  conf.int = TRUE,              # do not show confidence interval of KM estimates
  surv.scale = "percent",        # present probabilities in the y axis in %
  break.time.by = 50,            # present the time axis with an increment of 10 days
  xlab = "Follow-up days",
  ylab = "Non-Progression Probability",
  pval = T,                      # print p-value of Log-rank test 
  pval.coord = c(40,.21),        # print p-value at these plot coordinates
  risk.table = T,                # print the risk table at bottom 
  legend.title = "Neogenin level LapNet",       # legend characteristics
  legend.labs = legend_order,
  font.legend = 10, 
  palette = "Dark2",             # specify color palette 
  surv.median.line = "hv",       # draw horizontal and vertical lines to the median survivals
  ggtheme = theme_light()        # simplify plot background
)

km_fit_pfs_control <- survfit(Surv(PFS, Prog_status) ~ NEO1_level3, data=coldata_control)
survminer::ggsurvplot(
  km_fit_pfs_control, 
  data = coldata_control,          # again specify the data used to fit linelistsurv_fit_sex 
  conf.int = TRUE,              # do not show confidence interval of KM estimates
  surv.scale = "percent",        # present probabilities in the y axis in %
  break.time.by = 100,            # present the time axis with an increment of 10 days
  xlab = "Follow-up days",
  ylab = "Non-Progression Probability Control",
  pval = T,                      # print p-value of Log-rank test 
  pval.coord = c(40,.21),        # print p-value at these plot coordinates
  risk.table = T,                # print the risk table at bottom 
  legend.title = "Neogenin level",       # legend characteristics
  legend.labs = legend_order,
  font.legend = 10, 
  palette = "Dark2",             # specify color palette 
  surv.median.line = "hv",       # draw horizontal and vertical lines to the median survivals
  ggtheme = theme_light()        # simplify plot background
)
```

On obtient les médianes suivantes :

Médianes OS LapNet selon niveau de Neogenin : `r legend_order[1]`
`r median(survfit(Surv(OS, Death_status) ~ NEO1_level3, data=coldata_lapnet))[[1]]`, `r legend_order[2]` `r median(survfit(Surv(OS, Death_status) ~ NEO1_level3, data=coldata_lapnet))[[2]]`

Médianes OS Control selon niveau de Neogenin : `r legend_order[1]`
`r median(survfit(Surv(OS, Death_status) ~ NEO1_level3, data=coldata_control))[[1]]`, `r legend_order[2]` `r median(survfit(Surv(OS, Death_status) ~ NEO1_level3, data=coldata_control))[[2]]`

Médianes PFS LapNet selon niveau de Neogenin : `r legend_order[1]`
`r median(survfit(Surv(PFS, Prog_status) ~ NEO1_level3, data=coldata_lapnet))[[1]]`, `r legend_order[2]` `r median(survfit(Surv(PFS, Prog_status) ~ NEO1_level3, data=coldata_lapnet))[[2]]`

Médianes PFS Control selon niveau de Neogenin : `r legend_order[1]`
`r median(survfit(Surv(PFS, Prog_status) ~ NEO1_level3, data=coldata_control))[[1]]`, `r legend_order[2]` `r median(survfit(Surv(PFS, Prog_status) ~ NEO1_level3, data=coldata_control))[[2]]`


## Modification du seuil Neogenin High (1/3 High - 1/3 Low)

Valeur limite LapNet pour séparer en 1/3 High - 1/3 Low les niveaux de Neogenin (log2) : High entre `r coldata_lapnet[order(coldata_lapnet$NEO1_log, decreasing = F),'NEO1_log'][14]` et `r coldata_lapnet[order(coldata_lapnet$NEO1_log, decreasing = F),'NEO1_log'][15]` / Low entre `r coldata_lapnet[order(coldata_lapnet$NEO1_log, decreasing = F),'NEO1_log'][7]` et `r coldata_lapnet[order(coldata_lapnet$NEO1_log, decreasing = F),'NEO1_log'][8]`

Valeur limite Control pour séparer en 1/3 High - 1/3 Low les niveaux de Neogenin (log2) : High `r coldata_control[order(coldata_control$NEO1_log, decreasing = F),'NEO1_log'][28]` / Low `r coldata_control[order(coldata_control$NEO1_log, decreasing = F),'NEO1_log'][14]`

```{r Kaplan-Meier OS plots Neogenin 1/1 tiers}
coldata_lapnet$NEO1_level4 <- case_when(
  coldata_lapnet$NEO1_log >= 6.31 ~ "High",
  coldata_lapnet$NEO1_log < 5.5 ~ "Low")

coldata_control$NEO1_level4 <- case_when(
  coldata_control$NEO1_log >= coldata_control[order(coldata_control$NEO1_log, decreasing = F),'NEO1_log'][28] ~ "High",
  coldata_control$NEO1_log < coldata_control[order(coldata_control$NEO1_log, decreasing = F),'NEO1_log'][14] ~ "Low")

km_fit_os_lapnet <- survfit(Surv(OS, Death_status) ~ NEO1_level4, data=coldata_lapnet)
legend_order <- gsub("NEO1_level4=", "", names(km_fit_os_lapnet$strata))
survminer::ggsurvplot(
  km_fit_os_lapnet, 
  data = coldata_lapnet,          # again specify the data used to fit linelistsurv_fit_sex 
  conf.int = TRUE,              # do not show confidence interval of KM estimates
  surv.scale = "percent",        # present probabilities in the y axis in %
  break.time.by = 50,            # present the time axis with an increment of 10 days
  xlab = "Follow-up days",
  ylab = "Survival Probability",
  pval = T,                      # print p-value of Log-rank test 
  pval.coord = c(40,.21),        # print p-value at these plot coordinates
  risk.table = T,                # print the risk table at bottom 
  legend.title = "Neogenin level LapNet",       # legend characteristics
  legend.labs = legend_order,
  font.legend = 10, 
  palette = "Dark2",             # specify color palette 
  surv.median.line = "hv",       # draw horizontal and vertical lines to the median survivals
  ggtheme = theme_light()        # simplify plot background
)

km_fit_os_control <- survfit(Surv(OS, Death_status) ~ NEO1_level4, data=coldata_control)
survminer::ggsurvplot(
  km_fit_os_control, 
  data = coldata_control,          # again specify the data used to fit linelistsurv_fit_sex 
  conf.int = TRUE,              # do not show confidence interval of KM estimates
  surv.scale = "percent",        # present probabilities in the y axis in %
  break.time.by = 100,            # present the time axis with an increment of 10 days
  xlab = "Follow-up days",
  ylab = "Survival Probability",
  pval = T,                      # print p-value of Log-rank test 
  pval.coord = c(40,.21),        # print p-value at these plot coordinates
  risk.table = T,                # print the risk table at bottom 
  legend.title = "Neogenin level Control",       # legend characteristics
  legend.labs = legend_order,
  font.legend = 10, 
  palette = "Dark2",             # specify color palette 
  surv.median.line = "hv",       # draw horizontal and vertical lines to the median survivals
  ggtheme = theme_light()        # simplify plot background
)
```


```{r Kaplan-Meier PFS plots Neogenin 1/1 tiers}

km_fit_pfs_lapnet <- survfit(Surv(PFS, Prog_status) ~ NEO1_level4, data=coldata_lapnet)
survminer::ggsurvplot(
  km_fit_pfs_lapnet, 
  data = coldata_lapnet,          # again specify the data used to fit linelistsurv_fit_sex 
  conf.int = TRUE,              # do not show confidence interval of KM estimates
  surv.scale = "percent",        # present probabilities in the y axis in %
  break.time.by = 50,            # present the time axis with an increment of 10 days
  xlab = "Follow-up days",
  ylab = "Non-Progression Probability",
  pval = T,                      # print p-value of Log-rank test 
  pval.coord = c(40,.21),        # print p-value at these plot coordinates
  risk.table = T,                # print the risk table at bottom 
  legend.title = "Neogenin level LapNet",       # legend characteristics
  legend.labs = legend_order,
  font.legend = 10, 
  palette = "Dark2",             # specify color palette 
  surv.median.line = "hv",       # draw horizontal and vertical lines to the median survivals
  ggtheme = theme_light()        # simplify plot background
)

km_fit_pfs_control <- survfit(Surv(PFS, Prog_status) ~ NEO1_level4, data=coldata_control)
survminer::ggsurvplot(
  km_fit_pfs_control, 
  data = coldata_control,          # again specify the data used to fit linelistsurv_fit_sex 
  conf.int = TRUE,              # do not show confidence interval of KM estimates
  surv.scale = "percent",        # present probabilities in the y axis in %
  break.time.by = 100,            # present the time axis with an increment of 10 days
  xlab = "Follow-up days",
  ylab = "Non-Progression Probability Control",
  pval = T,                      # print p-value of Log-rank test 
  pval.coord = c(40,.21),        # print p-value at these plot coordinates
  risk.table = T,                # print the risk table at bottom 
  legend.title = "Neogenin level",       # legend characteristics
  legend.labs = legend_order,
  font.legend = 10, 
  palette = "Dark2",             # specify color palette 
  surv.median.line = "hv",       # draw horizontal and vertical lines to the median survivals
  ggtheme = theme_light()        # simplify plot background
)
```

On obtient les médianes suivantes :

Médianes OS LapNet selon niveau de Neogenin : `r legend_order[1]`
`r median(survfit(Surv(OS, Death_status) ~ NEO1_level4, data=coldata_lapnet))[[1]]`, `r legend_order[2]` `r median(survfit(Surv(OS, Death_status) ~ NEO1_level4, data=coldata_lapnet))[[2]]`

Médianes OS Control selon niveau de Neogenin : `r legend_order[1]`
`r median(survfit(Surv(OS, Death_status) ~ NEO1_level4, data=coldata_control))[[1]]`, `r legend_order[2]` `r median(survfit(Surv(OS, Death_status) ~ NEO1_level4, data=coldata_control))[[2]]`

Médianes PFS LapNet selon niveau de Neogenin : `r legend_order[1]`
`r median(survfit(Surv(PFS, Prog_status) ~ NEO1_level4, data=coldata_lapnet))[[1]]`, `r legend_order[2]` `r median(survfit(Surv(PFS, Prog_status) ~ NEO1_level4, data=coldata_lapnet))[[2]]`

Médianes PFS Control selon niveau de Neogenin : `r legend_order[1]`
`r median(survfit(Surv(PFS, Prog_status) ~ NEO1_level4, data=coldata_control))[[1]]`, `r legend_order[2]` `r median(survfit(Surv(PFS, Prog_status) ~ NEO1_level4, data=coldata_control))[[2]]`


## EMT scores - Hallmark (200 gènes Mésenchymateux, utilisation des counts DESeq2 / len(gene))

En prenant les 200 gènes EMT de Hallmark et avec les counts DESeq2 / len(gene), on obtient les scores EMT suivants en ssGSEA :

```{r counts TPM LapNet}

txdb <- txdbmaker::makeTxDbFromGFF("/home/eugenie-modolo/Documents/Reference_files/gencode.v49.chr_patch_hapl_scaff.annotation.gtf",format="gtf")
# then collect the exons per gene id
exons.list.per.gene <- exonsBy(txdb,by="gene")
# then for each gene, reduce all the exons to a set of non overlapping exons, calculate their lengths (widths) and sum then
exonic.gene.sizes <- as.data.frame(sum(width(GenomicRanges::reduce(exons.list.per.gene))))
# head(exonic.gene.sizes)

match_index <- match(rownames(counts_genes_lapnet), rownames(exonic.gene.sizes))
counts_genes_lapnet$gene_length <- exonic.gene.sizes[match_index, 1]

# modifier les valeurs de sortie de DESeq2 pour diviser par la longueur du gène
# verif que les rownames de norm.count_control sont dans le même ordre que les features de counts_genes_control
# sum(rownames(norm.count_control) == counts_genes_control$feature) == length(rownames(norm.count_control))
count_columns <- colnames(counts_genes_lapnet)[colnames(counts_genes_lapnet) != "gene_name" & colnames(counts_genes_lapnet) != "feature" & colnames(counts_genes_lapnet) != "gene_length" & colnames(counts_genes_lapnet) != "01-002_post" & colnames(counts_genes_lapnet) != "01-007_post" & colnames(counts_genes_lapnet) != "02-001_post" & colnames(counts_genes_lapnet) != "02-003_post" & colnames(counts_genes_lapnet) != "09-001_post" & colnames(counts_genes_lapnet) != "02-014_post" & colnames(counts_genes_lapnet) != "06-006_pre"]
norm.count_lapnet_K <- as.matrix(norm.count_lapnet[, count_columns]/counts_genes_lapnet$gene_length)
rownames(norm.count_lapnet_K) <- counts_genes_lapnet$feature

# # import des counts en TPM LapNet
# counts_genes_tpm <- read.table("/home/eugenie-modolo/Documents/Lapnet/results_rnaseq_NFcore/salmon.merged.gene_tpm.tsv", 
#                      header = TRUE, 
#                      row.names = 1, 
#                      sep = "\t",
#                      check.names = FALSE)
# 
# # on modifie la matrix count_genes pour les 3 gènes qui sont en doublons pour les 200 gènes d'intérêt
# counts_genes_tpm[which(row.names(counts_genes_tpm)=='ENSG00000291748.1'),'gene_name'] <- 'COL3A1_2' 
# counts_genes_tpm[which(row.names(counts_genes_tpm)=='ENSG00000276886.4'),'gene_name'] <- 'GREM1_2' 
# counts_genes_tpm[which(row.names(counts_genes_tpm)=='ENSG00000282049.1'),'gene_name'] <- 'PRSS2_2'
# count_columns_tpm <- colnames(counts_genes_tpm)[colnames(counts_genes_tpm) != "gene_name"]
# count_matrix_tpm <- as.matrix(counts_genes_tpm[, count_columns_tpm])
# rownames(count_matrix_tpm) <- counts_genes_tpm$gene_name  # Gene names become row names
# 
# # on modifie tous les noms de gènes dupliqués, en les remplaçant par leur ENSG code, pour que le ssGSEA fonctionne
# dup_genes <- counts_genes_tpm[duplicated(counts_genes_tpm$gene_name),'gene_name']
# counts_genes_tpm$feature <- ifelse((is.na(counts_genes_tpm$gene_name) | counts_genes_tpm$gene_name %in% dup_genes), rownames(counts_genes_tpm), counts_genes_tpm$gene_name)
# count_columns_tpm <- colnames(counts_genes_tpm)[colnames(counts_genes_tpm) != "gene_name" & colnames(counts_genes_tpm) != "feature"]
# count_matrix_tpm_lapnet <- as.matrix(counts_genes_tpm[, count_columns_tpm])
# rownames(count_matrix_tpm_lapnet) <- counts_genes_tpm$feature
# 
# # on ne garde que les 22 échantillons d'intérêt pour lancer ssGSEA
# count_matrix_lapnet <- count_matrix_tpm_lapnet[,c("01-001_pre","01-003_pre","01-004_pre",
#                         "01-006_pre","01-007_pre","01-011_pre","01-012_pre","02-001_pre","02-002_pre","02-003_pre",
#                         "02-006_pre","02-010_pre","02-014_pre","03-002_pre","03-003_pre","03-006_pre","06-001_pre",
#                         "06-007_pre","06-008_pre","06-009_pre","08-001_pre","08-002_pre")]

```


```{r counts TPM Control}

# from https://www.biostars.org/p/83901/
# First, import the GTF-file that you have also used as input for htseq-count
txdb <- txdbmaker::makeTxDbFromGFF("/home/eugenie-modolo/Documents/Lapnet/donnees_control_LPAC/gencode.v38.primary_assembly.annotation.gtf",format="gtf")
# then collect the exons per gene id
exons.list.per.gene <- exonsBy(txdb,by="gene")
# then for each gene, reduce all the exons to a set of non overlapping exons, calculate their lengths (widths) and sum then
exonic.gene.sizes <- as.data.frame(sum(width(GenomicRanges::reduce(exons.list.per.gene))))
# head(exonic.gene.sizes)

gene_names_clean <- sub("\\..*", "", rownames(exonic.gene.sizes))
# sum(duplicated(gene_names_clean)) # 44
# checking if the gene lengths for these 44 duplicates varies greatly -> nope, identical each time. they are all genes with "_PAR_Y"
# gene_names_duplicated <- gene_names_clean[duplicated(gene_names_clean)]
# pattern <- paste0("^(", paste(gene_names_duplicated, collapse = "|"), ")\\.")
# all_matching_rows <- grep(pattern, rownames(exonic.gene.sizes), value = TRUE)
# length(exonic.gene.sizes[all_matching_rows,])
# all_matching_rows
# exonic.gene.sizes[all_matching_rows]
counts_clean <- rownames(counts_genes_control)
match_index <- match(counts_clean, gene_names_clean)
counts_genes_control$gene_length <- exonic.gene.sizes[match_index, 1]

# modifier les valeurs de sortie de DESeq2 pour diviser par la longueur du gène
# verif que les rownames de norm.count_control sont dans le même ordre que les features de counts_genes_control
# sum(rownames(norm.count_control) == counts_genes_control$feature) == length(rownames(norm.count_control))
norm.count_control_K <- norm.count_control/counts_genes_control$gene_length

# # from Nico
# common <- intersect(rownames(exonic.gene.sizes), rownames(counts_genes_control))
# countdata <- count.endo[common,]
# epg <- exonic.gene.sizes[common]
# #refaire le desqMAt 
# ddsMat <- DESeqDataSetFromMatrix(countData = count_matrix_control, colData = coldata_control, design = ~ sex)
# dds <- DESeq(ddsMat, parallel = T) #objet dans deseq2
# rowRanges(dds) <- epg
# #calcul du fpkm
# xfpkm <- as.data.frame(fpkm(dds, robust=T))

# transformation des counts en TPM Control
# counts_genes_tpm <- read.table("/home/eugenie-modolo/Documents/Lapnet/donnees_control_LPAC/genere_par_NCBI/GSE253260_norm_counts_TPM_GRCh38.p13_NCBI.tsv", 
#                      header = TRUE, 
#                      row.names = 1, 
#                      sep = "\t",
#                      check.names = FALSE)
```


```{r scores EMT ssGSEA}
tmp <- read.csv('/home/eugenie-modolo/Documents/Reference_files/HALLMARK_EPITHELIAL_MESENCHYMAL_TRANSITION.v2025.1.Hs.tsv', sep="\t")
list_genes <- unlist(strsplit(tmp[17,2], ","))
list_genes_ssgsea <- list(list_genes, "")
names(list_genes_ssgsea) <- c("EMT", "")

# ssGSEA LapNet
#gsvaparams <- gsvaParam(count_matrix_lapnet,
gsvaparams <- gsvaParam(norm.count_lapnet_K,
                        list_genes_ssgsea)
result_gsva <- gsva(gsvaparams)#, verbose = TRUE)
scores_EMT <- result_gsva[1,]
coldata_lapnet$EMT_score <- scores_EMT

# ssGSEA Control
gsvaparams <- gsvaParam(as.matrix(norm.count_control_K),
                        list_genes_ssgsea)
result_gsva <- gsva(gsvaparams)#, verbose = TRUE)
scores_EMT <- result_gsva[1,]
coldata_control$EMT_score <- scores_EMT

# plots
hist(coldata_lapnet$EMT_score)
hist(coldata_control$EMT_score)

```

On coupe les valeurs à un score de 0 (confirmé par k-means). Cela donne les survival plots suivants :

```{r Kaplan-Meier plots EMT score Hallmark}
coldata_lapnet$EMT_s_level <- case_when(
  coldata_lapnet$EMT_score >= 0 ~ "High",
  coldata_lapnet$EMT_score < 0 ~ "Low")
coldata_control$EMT_s_level <- case_when(
  coldata_control$EMT_score >= 0 ~ "High",
  coldata_control$EMT_score < 0 ~ "Low")

km_fit_os <- survfit(Surv(OS, Death_status) ~ EMT_s_level, data=coldata_lapnet)
legend_order <- gsub("EMT_s_level=", "", names(km_fit_os$strata))
survminer::ggsurvplot(
  km_fit_os, 
  data = coldata_lapnet,          # again specify the data used to fit linelistsurv_fit_sex 
  conf.int = TRUE,              # do not show confidence interval of KM estimates
  surv.scale = "percent",        # present probabilities in the y axis in %
  break.time.by = 50,            # present the time axis with an increment of 10 days
  xlab = "Follow-up days",
  ylab = "Survival Probability",
  pval = T,                      # print p-value of Log-rank test 
  pval.coord = c(40,.21),        # print p-value at these plot coordinates
  risk.table = T,                # print the risk table at bottom 
  legend.title = "EMT score Hallmark LapNet",       # legend characteristics
  legend.labs = legend_order,
  font.legend = 10, 
  palette = "Dark2",             # specify color palette 
  surv.median.line = "hv",       # draw horizontal and vertical lines to the median survivals
  ggtheme = theme_light()        # simplify plot background
)

km_fit_os <- survfit(Surv(OS, Death_status) ~ EMT_s_level, data=coldata_control)
survminer::ggsurvplot(
  km_fit_os, 
  data = coldata_control,          # again specify the data used to fit linelistsurv_fit_sex 
  conf.int = TRUE,              # do not show confidence interval of KM estimates
  surv.scale = "percent",        # present probabilities in the y axis in %
  break.time.by = 100,            # present the time axis with an increment of 10 days
  xlab = "Follow-up days",
  ylab = "Survival Probability",
  pval = T,                      # print p-value of Log-rank test 
  pval.coord = c(40,.21),        # print p-value at these plot coordinates
  risk.table = T,                # print the risk table at bottom 
  legend.title = "EMT score Hallmark Control",       # legend characteristics
  legend.labs = legend_order,
  font.legend = 10, 
  palette = "Dark2",             # specify color palette 
  surv.median.line = "hv",       # draw horizontal and vertical lines to the median survivals
  ggtheme = theme_light()        # simplify plot background
)

km_fit_pfs <- survfit(Surv(PFS, Prog_status) ~ EMT_s_level, data=coldata_lapnet)
survminer::ggsurvplot(
  km_fit_pfs, 
  data = coldata_lapnet,          # again specify the data used to fit linelistsurv_fit_sex 
  conf.int = TRUE,              # do not show confidence interval of KM estimates
  surv.scale = "percent",        # present probabilities in the y axis in %
  break.time.by = 50,            # present the time axis with an increment of 10 days
  xlab = "Follow-up days",
  ylab = "Non-Progression Probability",
  pval = T,                      # print p-value of Log-rank test 
  pval.coord = c(40,.21),        # print p-value at these plot coordinates
  risk.table = T,                # print the risk table at bottom 
  legend.title = "EMT score Hallmark LapNet",       # legend characteristics
  legend.labs = legend_order,
  font.legend = 10, 
  palette = "Dark2",             # specify color palette 
  surv.median.line = "hv",       # draw horizontal and vertical lines to the median survivals
  ggtheme = theme_light()        # simplify plot background
)

km_fit_pfs <- survfit(Surv(PFS, Prog_status) ~ EMT_s_level, data=coldata_control)
survminer::ggsurvplot(
  km_fit_pfs, 
  data = coldata_control,          # again specify the data used to fit linelistsurv_fit_sex 
  conf.int = TRUE,              # do not show confidence interval of KM estimates
  surv.scale = "percent",        # present probabilities in the y axis in %
  break.time.by = 100,            # present the time axis with an increment of 10 days
  xlab = "Follow-up days",
  ylab = "Non-Progression Probability",
  pval = T,                      # print p-value of Log-rank test 
  pval.coord = c(40,.21),        # print p-value at these plot coordinates
  risk.table = T,                # print the risk table at bottom 
  legend.title = "EMT score Hallmark Control",       # legend characteristics
  legend.labs = legend_order,
  font.legend = 10, 
  palette = "Dark2",             # specify color palette 
  surv.median.line = "hv",       # draw horizontal and vertical lines to the median survivals
  ggtheme = theme_light()        # simplify plot background
)
```

On obtient les médianes suivantes :

Médianes OS selon Score EMT LapNet : `r legend_order[1]`
`r median(survfit(Surv(OS, Death_status) ~ EMT_s_level, data=coldata_lapnet))[[1]]`, `r legend_order[2]` `r median(survfit(Surv(OS, Death_status) ~ EMT_s_level, data=coldata_lapnet))[[2]]`.

Médianes OS selon Score EMT Control : `r legend_order[1]`
`r median(survfit(Surv(OS, Death_status) ~ EMT_s_level, data=coldata_control))[[1]]`, `r legend_order[2]` `r median(survfit(Surv(OS, Death_status) ~ EMT_s_level, data=coldata_control))[[2]]`.

Médianes PFS selon Score EMT LapNet : `r legend_order[1]`
`r median(survfit(Surv(PFS, Prog_status) ~ EMT_s_level, data=coldata_lapnet))[[1]]`, `r legend_order[2]` `r median(survfit(Surv(PFS, Prog_status) ~ EMT_s_level, data=coldata_lapnet))[[2]]`

Médianes PFS selon Score EMT Control : `r legend_order[1]`
`r median(survfit(Surv(PFS, Prog_status) ~ EMT_s_level, data=coldata_control))[[1]]`, `r legend_order[2]` `r median(survfit(Surv(PFS, Prog_status) ~ EMT_s_level, data=coldata_control))[[2]]`


On coupe les valeurs à la médiane (LapNet : `r median(coldata_lapnet$EMT_score)`, Control : `r median(coldata_control$EMT_score)`). Cela donne les survival plots suivants :

```{r Kaplan-Meier plots EMT score Hallmark median}
coldata_lapnet$EMT_s_level2 <- case_when(
  coldata_lapnet$EMT_score >= median(coldata_lapnet$EMT_score) ~ "High",
  coldata_lapnet$EMT_score < median(coldata_lapnet$EMT_score) ~ "Low")
coldata_control$EMT_s_level2 <- case_when(
  coldata_control$EMT_score >= median(coldata_control$EMT_score) ~ "High",
  coldata_control$EMT_score < median(coldata_control$EMT_score) ~ "Low")

km_fit_os <- survfit(Surv(OS, Death_status) ~ EMT_s_level2, data=coldata_lapnet)
legend_order <- gsub("EMT_s_level2=", "", names(km_fit_os$strata))
survminer::ggsurvplot(
  km_fit_os, 
  data = coldata_lapnet,          # again specify the data used to fit linelistsurv_fit_sex 
  conf.int = TRUE,              # do not show confidence interval of KM estimates
  surv.scale = "percent",        # present probabilities in the y axis in %
  break.time.by = 50,            # present the time axis with an increment of 10 days
  xlab = "Follow-up days",
  ylab = "Survival Probability",
  pval = T,                      # print p-value of Log-rank test 
  pval.coord = c(40,.21),        # print p-value at these plot coordinates
  risk.table = T,                # print the risk table at bottom 
  legend.title = "EMT score Hallmark LapNet",       # legend characteristics
  legend.labs = legend_order,
  font.legend = 10, 
  palette = "Dark2",             # specify color palette 
  surv.median.line = "hv",       # draw horizontal and vertical lines to the median survivals
  ggtheme = theme_light()        # simplify plot background
)

km_fit_os <- survfit(Surv(OS, Death_status) ~ EMT_s_level2, data=coldata_control)
survminer::ggsurvplot(
  km_fit_os, 
  data = coldata_control,          # again specify the data used to fit linelistsurv_fit_sex 
  conf.int = TRUE,              # do not show confidence interval of KM estimates
  surv.scale = "percent",        # present probabilities in the y axis in %
  break.time.by = 100,            # present the time axis with an increment of 10 days
  xlab = "Follow-up days",
  ylab = "Survival Probability",
  pval = T,                      # print p-value of Log-rank test 
  pval.coord = c(40,.21),        # print p-value at these plot coordinates
  risk.table = T,                # print the risk table at bottom 
  legend.title = "EMT score Hallmark Control",       # legend characteristics
  legend.labs = legend_order,
  font.legend = 10, 
  palette = "Dark2",             # specify color palette 
  surv.median.line = "hv",       # draw horizontal and vertical lines to the median survivals
  ggtheme = theme_light()        # simplify plot background
)

km_fit_pfs <- survfit(Surv(PFS, Prog_status) ~ EMT_s_level2, data=coldata_lapnet)
survminer::ggsurvplot(
  km_fit_pfs, 
  data = coldata_lapnet,          # again specify the data used to fit linelistsurv_fit_sex 
  conf.int = TRUE,              # do not show confidence interval of KM estimates
  surv.scale = "percent",        # present probabilities in the y axis in %
  break.time.by = 50,            # present the time axis with an increment of 10 days
  xlab = "Follow-up days",
  ylab = "Non-Progression Probability",
  pval = T,                      # print p-value of Log-rank test 
  pval.coord = c(40,.21),        # print p-value at these plot coordinates
  risk.table = T,                # print the risk table at bottom 
  legend.title = "EMT score Hallmark LapNet",       # legend characteristics
  legend.labs = legend_order,
  font.legend = 10, 
  palette = "Dark2",             # specify color palette 
  surv.median.line = "hv",       # draw horizontal and vertical lines to the median survivals
  ggtheme = theme_light()        # simplify plot background
)

km_fit_pfs <- survfit(Surv(PFS, Prog_status) ~ EMT_s_level2, data=coldata_control)
survminer::ggsurvplot(
  km_fit_pfs, 
  data = coldata_control,          # again specify the data used to fit linelistsurv_fit_sex 
  conf.int = TRUE,              # do not show confidence interval of KM estimates
  surv.scale = "percent",        # present probabilities in the y axis in %
  break.time.by = 100,            # present the time axis with an increment of 10 days
  xlab = "Follow-up days",
  ylab = "Non-Progression Probability",
  pval = T,                      # print p-value of Log-rank test 
  pval.coord = c(40,.21),        # print p-value at these plot coordinates
  risk.table = T,                # print the risk table at bottom 
  legend.title = "EMT score Hallmark Control",       # legend characteristics
  legend.labs = legend_order,
  font.legend = 10, 
  palette = "Dark2",             # specify color palette 
  surv.median.line = "hv",       # draw horizontal and vertical lines to the median survivals
  ggtheme = theme_light()        # simplify plot background
)
```

On obtient les médianes suivantes :

Médianes OS selon Score EMT LapNet : `r legend_order[1]`
`r median(survfit(Surv(OS, Death_status) ~ EMT_s_level2, data=coldata_lapnet))[[1]]`, `r legend_order[2]` `r median(survfit(Surv(OS, Death_status) ~ EMT_s_level2, data=coldata_lapnet))[[2]]`.

Médianes OS selon Score EMT Control : `r legend_order[1]`
`r median(survfit(Surv(OS, Death_status) ~ EMT_s_level2, data=coldata_control))[[1]]`, `r legend_order[2]` `r median(survfit(Surv(OS, Death_status) ~ EMT_s_level2, data=coldata_control))[[2]]`.

Médianes PFS selon Score EMT LapNet : `r legend_order[1]`
`r median(survfit(Surv(PFS, Prog_status) ~ EMT_s_level2, data=coldata_lapnet))[[1]]`, `r legend_order[2]` `r median(survfit(Surv(PFS, Prog_status) ~ EMT_s_level2, data=coldata_lapnet))[[2]]`

Médianes PFS selon Score EMT Control : `r legend_order[1]`
`r median(survfit(Surv(PFS, Prog_status) ~ EMT_s_level2, data=coldata_control))[[1]]`, `r legend_order[2]` `r median(survfit(Surv(PFS, Prog_status) ~ EMT_s_level2, data=coldata_control))[[2]]`


Etude du heatmap selon les 200 gènes Hallmark : LapNet

```{r score EMT Heatmap LapNet}

distcor <- function(m){ as.dist(1-cor(t(m))  ) }

expression_genes_200_lapnet <- norm.count_lapnet_K[which(row.names(norm.count_lapnet_K) %in% list_genes),]
hm <- heatmap.2(as.matrix(log2(expression_genes_200_lapnet+1)), distfun = distcor, hclustfun = function(d)hclust(d,method="ward.D2"), scale="row", trace="none", dendrogram="both",  col = colorRampPalette(rev(brewer.pal(9, "RdBu")))(50))

target <- colnames(expression_genes_200_lapnet)[hm$colInd]
coldata_lapnet$row.names <- rownames(coldata_lapnet)
coldata_lapnet %>% mutate(row.names=fct_relevel(row.names, target)) %>% ggplot(aes(x=row.names, y=EMT_score)) +
  geom_point() +
  theme_bw()+ 
  theme(axis.text.x = element_text(angle=-40, hjust=.1))

```

Etude du heatmap selon les 200 gènes Hallmark : Control

```{r score EMT Heatmap Control}

expression_genes_200_control <- norm.count_control_K[which(row.names(norm.count_control_K) %in% list_genes),]
hm <- heatmap.2(as.matrix(log2(expression_genes_200_control+1)), distfun = distcor, hclustfun = function(d)hclust(d,method="ward.D2"), scale="row", trace="none", dendrogram="both",  col = colorRampPalette(rev(brewer.pal(9, "RdBu")))(50))

target <- colnames(expression_genes_200_control)[hm$colInd]
coldata_control$row.names <- rownames(coldata_control)
coldata_control %>% mutate(row.names=fct_relevel(row.names, target)) %>% ggplot(aes(x=row.names, y=EMT_score)) +
  geom_point() +
  theme_bw()+ 
  theme(axis.text.x = element_text(angle=-40, hjust=.1))

```


## Lien entre les classifications de PDAC et l'EMT score :

```{r boxplots EMT score Hallmark vs classification}

create_classif_boxplots <- function(classif, classif_col, df1, df2) {
  p1 <- ggplot(df1, aes(x = .data[[classif_col]], y=EMT_score, fill=.data[[classif_col]])) + 
  geom_boxplot(notch = TRUE) +
  scale_fill_viridis(discrete = TRUE, alpha=0.6) +
  geom_jitter(color="black", size=0.4, alpha=0.9) +
  theme_bw()+ 
  theme(axis.text.x = element_text(angle=-40, hjust=.1)) +
  ggtitle(paste0("EMT Hallmark score", classif, "LapNet"))
  
  p2 <- ggplot(df2, aes(x = .data[[classif_col]], y=EMT_score, fill=.data[[classif_col]])) + 
  geom_boxplot(notch = TRUE) +
  scale_fill_viridis(discrete = TRUE, alpha=0.6) +
  geom_jitter(color="black", size=0.4, alpha=0.9) +
  theme_bw()+ 
  theme(axis.text.x = element_text(angle=-40, hjust=.1)) +
  ggtitle(paste0("EMT Hallmark score", classif, "Control"))
  
  grid.arrange(p1, p2, nrow = 1)
}

for (classif in c('collisson', 'moffitt', 'bailey')) {
  classif_col <- paste0("Classif_", classif)
  classif_df_control <- read.csv(paste0('/home/eugenie-modolo/Documents/Lapnet/donnees_control_LPAC/251009_', classif, '_classification.csv'), sep=",", header = TRUE, row.names = 1)
  match_index <- match(rownames((coldata_control)), rownames(classif_df_control))
  coldata_control$toto <- classif_df_control[match_index, 'Predicted.subtype']
  names(coldata_control)[names(coldata_control) == 'toto'] <- classif_col
  create_classif_boxplots(classif, classif_col, coldata_lapnet, coldata_control)
}

```