<!--
SPDX-FileCopyrightText: 2026 Eugenie Modolo <eugenie.modolo@lyon.unicancer.fr>

SPDX-License-Identifier: AGPL-3.0-or-later
-->

---
title: "LapNet DEG - choix des designs"
author: "Eugénie Modolo"
date: "`r format(Sys.time(), '%d %B %Y')`"
output:
  html_document:
    df_print: kable
    highlight: default
    number_sections: yes
    self_contained: yes
    theme: default
    toc: yes
    toc_float: no
    toc_depth: 4
editor_options:
  chunk_output_type: console
---

```{r setup, results = "hide", include=F}
#knitr::opts_chunk$set(echo = TRUE)
knitr::opts_chunk$set(echo=FALSE, eval=TRUE, message=FALSE, warning=FALSE, fig.align='center', out.width='100%', cache = F)

path <- "/home/eugenie-modolo/Documents/Lapnet/"
knitr::opts_knit$set(root.dir = path)

# WKDIR <- paste0(path,"/DE_analysis")
# setwd(WKDIR)
```

```{r report colors, results = "hide"}
#color html : https://www.w3schools.com/tags/ref_colornames.asp
text.col      <- 'Black'

darker.col    <- '#666699'
darker.col.2  <- '#8c8cb2'
darker.col.3  <- '#ababc7'
darker.col.4  <- '#d1d1e0'
darker.col.5  <- '#f0f0f5'

lighter.col   <- '#c18d0b'
lighter.col.2 <- "#d4af54"
lighter.col.3 <- "#e3cc91"
```

<style> 
toc {position: fixed; overflow:auto}
body {text-align: justify; color: `r text.col`; font-size: 16px}
a:link {color: `r lighter.col.2`}
a:visited {color: `r lighter.col.2`}
h1.title {color: `r darker.col`  ; font-size: 28px}
h1 {color: `r darker.col`  ; font-size: 24px}
h2 {color: `r lighter.col` ; font-size: 20px}
h3 {color: `r darker.col.2` ; font-size: 18px}
h4 {color: `r text.col` ; font-size: 16px}
.list-group-item.active, .list-group-item.active:focus, .list-group-item.active:hover {background-color: `r darker.col.3`}
.datatables{overflow: auto}
td { white-space: nowrap; }
.nav-pills>li>a {
     color: `r darker.col.3`;}
.nav-pills>li>a:hover, .nav-pills>li>a:focus, .nav-pills>li.active>a, .nav-pills>li.active>a:hover, .nav-pills>li.active>a:focus{color: black;background-color: `r darker.col.3`;}
</style>

```{r librairies and functions, results = "hide", include=F}
# BiocManager::install("mixOmics")
library("DESeq2")
library("rtracklayer")
library("SummarizedExperiment")
library("pheatmap")
library("RColorBrewer")
library("DEGreport")
library("apeglm")
library("ggrepel")
library("gridExtra")

library("dplyr")
library("ggplot2")
library('gplots')
library("factoextra")
library("reshape2")
library("splines")
library("ComplexHeatmap")

'%!in%' <- function(x,y)!('%in%'(x,y))
```

# Objectif

Etudier les gènes différentiellement exprimés sur les données LapNet.<br/>
Remarque : comme un seul individu a une progression de type PD, nous allons grouper cette catégorie avec les individus SD, car le PD devrait 'tirer' les SD vers les moins bons pronostics.<br/>

```{r creating dataframes}

# colData
coldata <- read.csv('./colData_LapNet.csv', sep=";")
coldata$Best_response_2 <- case_when(
  coldata$Best_response == "SD" ~ "SD_PD",
  coldata$Best_response == "PD" ~ "SD_PD", 
  coldata$Best_response == "PR" ~ "PR",
  TRUE ~ NA_character_  # for any unexpected values
)
coldata <- subset( coldata, select = -Best_response )

# Adding the Splines and AUC columns for tumor size progression
# 0. Normalize tumor size at C0
normalize_by_C0 <- function(coldata,
                            size_cols = c("Size_lesion_C0", "Size_lesion_C4", 
                                        "Size_lesion_C8", "Size_lesion_C12"),
                            time_cols = c("Days_lesion_C0", "Days_lesion_C4", 
                                        "Days_lesion_C8", "Days_lesion_C12")) {
  
  coldata$Size_norm_C0 <- NA
  coldata$Size_norm_C4 <- NA
  coldata$Size_norm_C8 <- NA
  coldata$Size_norm_C12 <- NA
  
  for (i in 1:nrow(coldata)) {
    factor_norm <- 100 / coldata$Size_lesion_C0[i]
    coldata$Size_norm_C0[i] <- 100
    coldata$Size_norm_C4[i] <- coldata$Size_lesion_C4[i] * factor_norm
    coldata$Size_norm_C8[i] <- coldata$Size_lesion_C8[i] * factor_norm
    coldata$Size_norm_C12[i] <- coldata$Size_lesion_C12[i] * factor_norm
  }
  return(coldata)
}

coldata <- normalize_by_C0(coldata)

# 1. Fit natural splines for each patient
calculate_tumor_spline <- function(coldata, 
                                   size_cols = c("Size_norm_C0", "Size_norm_C4", 
                                                 "Size_norm_C8", "Size_norm_C12"),
                                   time_cols = c("Days_lesion_C0", "Days_lesion_C4", 
                                                 "Days_lesion_C8", "Days_lesion_C12"),
                                   df = 2) {  # degrees of freedom for spline
  
  coldata$tumor_spline_slope <- NA
  # coldata$tumor_spline_curvature <- NA
  
  for (i in 1:nrow(coldata)) {
    sizes <- as.numeric(coldata[i, size_cols])
    time_points <- as.numeric(coldata[i, time_cols])
    valid_idx <- !is.na(sizes)
    
    if (sum(valid_idx) >= 3) {  # Need at least 3 points for spline
      valid_sizes <- sizes[valid_idx]
      valid_times <- time_points[valid_idx]
      
      tryCatch({
        # Fit spline
        spline_fit <- lm(valid_sizes ~ ns(valid_times, df = min(df, sum(valid_idx) - 1)))
        
        # Extract overall trend (coefficient of first spline basis)
        coldata$tumor_spline_slope[i] <- coef(spline_fit)[2]
        
        # If enough df, get curvature (second derivative approximation)
        # if (length(coef(spline_fit)) > 2) {
        #   coldata$tumor_spline_curvature[i] <- coef(spline_fit)[3]
        # }
      }, error = function(e) {
        # Skip if spline fails
      })
    } else if (sum(valid_idx) == 2) {
      # Fall back to linear for 2 points
      valid_sizes <- sizes[valid_idx]
      valid_times <- time_points[valid_idx]
      lm_fit <- lm(valid_sizes ~ valid_times)
      coldata$tumor_spline_slope[i] <- coef(lm_fit)[2]
    }
  }
  
  return(coldata)
}

coldata <- calculate_tumor_spline(coldata, df = 2)

# 2. Calculate AUC (total tumor burden over time)
calculate_tumor_auc <- function(coldata, 
                                size_cols = c("Size_norm_C0", "Size_norm_C4", 
                                              "Size_norm_C8", "Size_norm_C12"),
                                time_cols = c("Days_lesion_C0", "Days_lesion_C4", 
                                              "Days_lesion_C8", "Days_lesion_C12")) {
  
  coldata$tumor_auc <- NA
  coldata$tumor_auc_normalized <- NA
  
  for (i in 1:nrow(coldata)) {
    sizes <- as.numeric(coldata[i, size_cols])
    time_points <- as.numeric(coldata[i, time_cols])
    valid_idx <- !is.na(sizes)
    
    if (sum(valid_idx) >= 2) {
      valid_sizes <- sizes[valid_idx]
      valid_times <- time_points[valid_idx]
      
      # Calculate AUC using trapezoidal rule
      auc <- 0
      for (j in 1:(length(valid_times) - 1)) {
        auc <- auc + (valid_times[j+1] - valid_times[j]) * 
          (valid_sizes[j] + valid_sizes[j+1]) / 2
      }
      
      coldata$tumor_auc[i] <- auc
      
      # Normalize by time duration
      time_duration <- max(valid_times) - min(valid_times)
      coldata$tumor_auc_normalized[i] <- auc / time_duration
    }
  }
  
  return(coldata)
}

coldata <- calculate_tumor_auc(coldata)

coldata <- subset( coldata, select = - c(Days_lesion_C0, Days_lesion_C4, Days_lesion_C8, Days_lesion_C12, Size_norm_C0))

# scale and center the numeric columns
numeric_columns <- c('Age', 'Height', 'Weight', 'BMI', 'Size_lesion_C0', 'Size_lesion_C4', 'Size_lesion_C8', 'Size_lesion_C12', 'best_lesion_perc', 'OS', 'PFS', 'Surgery', 'QC_duplication_perc', 'QC_aligned_M', 'QC_uniq_aligned', 'tumor_spline_slope', 'tumor_auc', 'tumor_auc_normalized')
for (numeric_col in numeric_columns) {
  coldata[paste0(numeric_col, "_cr")] <- scale(coldata[numeric_col])
}
coldata <- subset( coldata, select = - c(Age, Height, Weight, BMI, Size_lesion_C0, Size_lesion_C4, Size_lesion_C8, Size_lesion_C12, best_lesion_perc, OS, PFS, Surgery, QC_duplication_perc, QC_aligned_M, QC_uniq_aligned, tumor_spline_slope, tumor_auc, tumor_auc_normalized))
#coldata[paste0(numeric_columns, "_cr")] <- lapply(coldata[numeric_columns], scale)
# convert to factors the non-numeric columns
factor_columns <- colnames(coldata) %!in% numeric_columns
coldata[factor_columns] <- lapply(coldata[factor_columns], factor)

# countData (gene counts, not transcript's)
counts_genes <- read.table("./results_rnaseq_NFcore/salmon.merged.gene_counts.tsv", 
                     header = TRUE, 
                     row.names = 1, 
                     sep = "\t",
                     check.names = FALSE)
count_columns <- colnames(counts_genes)[colnames(counts_genes) != "gene_name"]
# we need integers for DESeq2
counts_genes[count_columns] <- round(counts_genes[count_columns])
#counts_genes <- as.matrix(counts_genes)

# keeping only the protein-coding genes, as we used a protocol capturing only exons
gtf <- import('/home/eugenie-modolo/Documents/Reference_files/gencode.v49.chr_patch_hapl_scaff.annotation.gtf')
gtf_df <- as.data.frame(gtf)
gene_info <- gtf_df[gtf_df$type == "gene", c("gene_id", "gene_type")]
gene_info <- unique(gene_info)
keep_biotype <- c("protein_coding","IG_V_gene","IG_C_gene","IG_J_gene","IG_D_gene","TR_V_gene","TR_J_gene" ,"TR_C_gene","TR_D_gene")
keep_genes <- gene_info[which(gene_info$gene_type %in% keep_biotype), 'gene_id']
count_matrix_pcg <- counts_genes[which(rownames(counts_genes) %in% keep_genes), ]

count_matrix <- as.matrix(count_matrix_pcg[, count_columns])
# rownames(count_matrix) <- count_matrix_pcg$gene_name  # Gene names become row names
# duplicated gene symbols: we make the sum of their raw counts (hypothesis: they code for the same protein function)
# count_matrix <- rowsum(count_matrix, rownames(count_matrix))
# dup_genes <- count_matrix_pcg[duplicated(count_matrix_pcg$gene_name),'gene_name']
# rownames(count_matrix_pcg)[count_matrix_pcg$gene_name == 'TUBB']

basic_coldata <- data.frame(coldata, row.names = count_columns)
for (col in colnames(basic_coldata)) {
  var_data <- basic_coldata[[col]]
  if (is.factor(var_data) && endsWith(col, '_cr')) {
    basic_coldata[col] <- as.numeric(as.vector(var_data))
  }
}
# checking that the rows of the metadata table and the columns of the expression matrix must have the same name and same order
# print(c('checkpoint, TRUE if data importation is correct: ', sum(rownames(basic_coldata) == colnames(count_matrix)) == length(rownames(basic_coldata))))

# # Removing columns with NAs for DESeq2
# coldata_wo_NA <- subset( basic_coldata, select = -c(Size_lesion_C8, Size_lesion_C12, Surgery) )

# Set thresholds
padj.cutoff <- 0.05
lfc.cutoff <- 0.58

# # Set seed for reproducibility
# set.seed(42)

# removing 06-006 (see below)
coldata_28 <- basic_coldata[basic_coldata$SampleID != "06-006",]
count_matrix_28 <- count_matrix[,basic_coldata$SampleID != "06-006"]

coldata_22 <- coldata_28[coldata_28$Time == "pre",]
count_matrix_22 <- count_matrix_28[, coldata_28$Time == "pre"]

coldata_8 <- coldata_28[which(coldata_28$SampleID %in% c("01-007", "02-001", "02-003", "02-014")),]
count_matrix_8 <- count_matrix_28[, which(coldata_28$SampleID %in% c("01-007", "02-001", "02-003", "02-014"))]

```

Checkpoints: <br/>
- nous obtenons `r sum(duplicated(rownames(count_matrix)))` gènes au nom dupliqués, sur un total de `r nrow(count_matrix)` protein-coding gènes.<br/>
- vérification que les samples sont les mêmes (même nombre et même ordre) entre coldata et la matrice de comptage : `r sum(rownames(basic_coldata) == colnames(count_matrix)) == length(rownames(basic_coldata))`.<br/>

# Est-ce qu'on conserve 06-006 ?

```{r cheks on 06-006}

# checking number of genes at 0 for each sample
basic_coldata$nber_0 <- NA
for (id in 1:ncol(count_matrix)) { basic_coldata$nber_0[id] <- sum(count_matrix[,id] == 0) }
# 06-006 a 96% de gènes à 0 -> déjà un très mauvais point ! Il était toujours aux milieux des ACPs car il ne peut pas présenter de variance ...

# étude des DEGs pre avec 06-006
coldata_23 <- basic_coldata[basic_coldata$Time == "pre",]
count_matrix_23 <- count_matrix[, basic_coldata$Time == "pre"]
design_23 <- as.formula("~ Age_cr + Prog_status")
# coef_23 <- "Prog_status_1_vs_0"

dds <- DESeqDataSetFromMatrix(
  countData = count_matrix_23,
  colData = coldata_23,
  design = design_23
)
dds <- DESeq(dds)

res <- results(dds, alpha=padj.cutoff, lfcThreshold=lfc.cutoff) #, contrast=c("colX", "factor1", "factor2")) 
resOrdered <- res[order(res$padj), ]
selected_genes_23 <- rownames(resOrdered[which(resOrdered$padj < padj.cutoff), ])

# Sans 06-006
# coldata_22 <- coldata_23[coldata_23$SampleID != "06-006",]
# count_matrix_22 <- count_matrix_23[, coldata_23$SampleID != "06-006"]
dds <- DESeqDataSetFromMatrix(
  countData = count_matrix_22,
  colData = coldata_22,
  design = design_23
)
dds <- DESeq(dds)
res <- results(dds, alpha=padj.cutoff, lfcThreshold=lfc.cutoff)#, contrast=c("Time", "post", "pre")) 
resOrdered <- res[order(res$padj), ]
selected_genes_22 <- rownames(resOrdered[which(resOrdered$padj < padj.cutoff), ])

pour_venn <- list()
pour_venn[['23_samples']] <- selected_genes_23
pour_venn[['22_samples']] <- selected_genes_22
venn(pour_venn) 
# tous les gènes de 23 sont en commun, 22 en a 27 en plus -> je retire 06-006


# étude des DEGs prepost avec 06-006
design_29 <- as.formula("~ Age_cr + Time")

dds <- DESeqDataSetFromMatrix(
  countData = count_matrix,
  colData = basic_coldata,
  design = design_23
)
dds$Time <- relevel(dds$Time, ref = "pre")
dds <- DESeq(dds)
res <- results(dds, alpha=padj.cutoff, lfcThreshold=lfc.cutoff) #, contrast=c("colX", "factor1", "factor2")) 
resOrdered <- res[order(res$padj), ]
selected_genes_29 <- rownames(resOrdered[which(resOrdered$padj < padj.cutoff), ])

# Sans 06-006
# coldata_28 <- basic_coldata[basic_coldata$SampleID != "06-006",]
# count_matrix_28 <- count_matrix[, basic_coldata$SampleID != "06-006"]
dds <- DESeqDataSetFromMatrix(
  countData = count_matrix_28,
  colData = coldata_28,
  design = design_29
)
dds$Time <- relevel(dds$Time, ref = "pre")
dds <- DESeq(dds)
res <- results(dds, alpha=padj.cutoff, lfcThreshold=lfc.cutoff)#, contrast=c("Time", "post", "pre")) 
resOrdered <- res[order(res$padj), ]
selected_genes_28 <- rownames(resOrdered[which(resOrdered$padj < padj.cutoff), ])

pour_venn <- list()
pour_venn[['29_samples']] <- selected_genes_29
pour_venn[['28_samples']] <- selected_genes_28
venn(pour_venn) 
# tous les gènes de 29 sont en commun, 28 en a 31 en plus -> je retire 06-006

```

# Analyse des 22 samples pre : quels sont les marqueurs de meilleure survie ?

Recherche du design pour obtenir les gènes DE des 22 samples pre.<br/>

## Tests LRT

```{r LRT pour le choix des variables à inclure dans le design}


# Function to check if a design matrix is full rank
check_design_rank <- function(count_matrix, coldata, formula) {
  
  tryCatch({
    # Create model matrix
    mm <- model.matrix(formula, data = coldata)
    # Check rank
    is_full_rank <- qr(mm)$rank == ncol(mm)
    
    return(list(
      is_valid = is_full_rank,
      rank = qr(mm)$rank,
      ncol = ncol(mm)
    ))
  }, error = function(e) {
    return(list(
      is_valid = FALSE,
      error = e$message
    ))
  })
}


# Create symmetric heatmap showing maximum effect in either direction
library(viridis)
plot_symmetric_deg_heatmap <- function(lrt_results, criterion = "padj_and_lfc") {
  
  results_df <- lrt_results$results
  pairwise <- results_df[results_df$test_type == "added_variable", ]
  
  if (nrow(pairwise) == 0) {
    stop("No pairwise tests found in results")
  }
  
  # Choose DEG count
  if (criterion == "padj_only") {
    pairwise$n_deg <- pairwise$n_deg_padj_only
    legend_title <- "DEGs (padj only)"
  } else {
    pairwise$n_deg <- pairwise$n_deg_padj_and_lfc
    legend_title <- "DEGs (padj + LFC)"
  }
  
  # Get all unique variables
  all_vars <- unique(c(pairwise$reduced_model, pairwise$tested_variable))
  
  # Create symmetric matrix
  deg_matrix <- matrix(NA, nrow = length(all_vars), ncol = length(all_vars))
  rownames(deg_matrix) <- all_vars
  colnames(deg_matrix) <- all_vars
  
  # Fill matrix - for each pair, take the number of DEGs
  for (i in 1:nrow(pairwise)) {
    row_var <- pairwise$tested_variable[i]
    col_var <- pairwise$reduced_model[i]
    n_degs <- pairwise$n_deg[i]
    deg_matrix[row_var, col_var] <- n_degs
    
    # # Fill both directions with the maximum DEGs from either direction
    # current_val <- deg_matrix[row_var, col_var]
    # if (is.na(current_val) || n_degs > current_val) {
    #   deg_matrix[row_var, col_var] <- n_degs
    #   deg_matrix[col_var, row_var] <- n_degs  # Symmetric
    # }
  }
  
  # Diagonal = single variable tests
  single_var <- results_df[results_df$test_type == "single_variable", ]
  if (nrow(single_var) > 0) {
    for (i in 1:nrow(single_var)) {
      var <- single_var$full_model[i]
      if (var %in% all_vars) {
        if (criterion == "padj_only") {
          deg_matrix[var, var] <- single_var$n_deg_padj_only[i]
        } else {
          deg_matrix[var, var] <- single_var$n_deg_padj_and_lfc[i]
        }
      }
    }
  }
  
  # Convert to long format
  heatmap_long <- melt(deg_matrix, na.rm = FALSE)
  colnames(heatmap_long) <- c("variable1", "variable2", "n_deg")
  
  # Plot
  p <- ggplot(heatmap_long, aes(x = variable2, y = variable1, fill = n_deg)) +
    geom_tile(color = "white", size = 0.5) +
    geom_text(aes(label = ifelse(is.na(n_deg), "", as.character(n_deg))), 
              color = "white", size = 3.5, fontface = "bold") +
    scale_fill_viridis(option = "plasma", na.value = "grey90",
                      name = legend_title,
                      limits = c(0, max(heatmap_long$n_deg, na.rm = TRUE))) +
    labs(title = "Pairwise Variable Effects on Differential Expression",
         subtitle = "Diagonal: single variable | Off-diagonal: DEGs for the LRT tested on the row",
         x = "Variable",
         y = "Variable") +
    theme_minimal() +
    theme(axis.text.x = element_text(angle = 45, hjust = 1, size = 10),
          axis.text.y = element_text(size = 10),
          plot.title = element_text(hjust = 0.5, size = 14, face = "bold"),
          plot.subtitle = element_text(hjust = 0.5, size = 9),
          legend.position = "right",
          panel.grid = element_blank())
  
  return(p)
}



# Function pour toutes les variables sans a priori
test_variable_influence_lrt <- function(count_matrix,
                                        coldata,
                                        variables = NULL,
                                        padj_cutoff = 0.05,
                                        lfc_cutoff = 0.58,
                                        max_combination_size = 3) {
  
  # Get all variables from coldata if not specified
  if (is.null(variables)) {
    # Try to identify likely variables (exclude sample names, IDs, etc.)
    variables <- colnames(coldata)
    # cat("Available variables in coldata:", paste(variables, collapse = ", "), "\n")
    # cat("Testing all variables\n")
  } else {
    # Check that all specified variables exist
    missing_vars <- setdiff(variables, colnames(coldata))
    if (length(missing_vars) > 0) {
      stop("These variables not found in coldata: ", paste(missing_vars, collapse = ", "))
    }
  }
  
  # cat("\nVariables to test:", paste(variables, collapse = ", "), "\n")
  # cat("padj cutoff:", padj_cutoff, "\n")
  # cat("LFC cutoff:", lfc_cutoff, "\n\n")
  
  # Storage for results
  results_list <- list()
  skipped_tests <- list()
  
  # 1. Test each variable alone (reduced = ~1)
  cat("=== Testing individual variables ===\n")
  for (var in variables) {
    cat("Testing:", var, "vs ~1\n")
    
    # Check design validity
    formula_full <- as.formula(paste("~", var))
    rank_check <- check_design_rank(count_matrix, coldata, formula_full)
    
    if (!rank_check$is_valid) {
      cat("  SKIPPED: Design matrix not full rank\n")
      skipped_tests[[paste(var, "vs", "~1")]] <- "Not full rank"
      next
    }
    
    tryCatch({
      # Create dds for this test
      dds <- DESeqDataSetFromMatrix(
        countData = count_matrix,
        colData = coldata,
        design = formula_full
      )
      
      # Run LRT
      dds_lrt <- DESeq(dds, test = "LRT", reduced = ~ 1, quiet = TRUE)
      res <- results(dds_lrt)
      
      # Count DEGs
      n_deg_padj <- sum(res$padj < padj_cutoff, na.rm = TRUE)
      n_deg_both <- sum(res$padj < padj_cutoff & abs(res$log2FoldChange) >= lfc_cutoff, 
                        na.rm = TRUE)
      
      results_list[[var]] <- data.frame(
        full_model = var,
        reduced_model = "~1",
        test_type = "single_variable",
        tested_variable = var,
        n_variables = 1,
        n_deg_padj_only = n_deg_padj,
        n_deg_padj_and_lfc = n_deg_both,
        stringsAsFactors = FALSE
      )
      
      cat("  DEGs (padj):", n_deg_padj, "| DEGs (padj + LFC):", n_deg_both, "\n")
      
    }, error = function(e) {
      cat("  ERROR:", e$message, "\n")
      skipped_tests[[paste(var, "vs", "~1")]] <- e$message
    })
  }
  
  # 2. Test pairs of variables (full = A + B, reduced = A or B)
  if (length(variables) >= 2 && max_combination_size >= 2) {
    cat("\n=== Testing pairs of variables ===\n")
    
    for (i in 1:(length(variables) - 1)) {
      for (j in (i + 1):length(variables)) {
        var1 <- variables[i]
        var2 <- variables[j]
        
        # Test A + B vs A (to see effect of B)
        cat("Testing:", var1, "+", var2, "vs", var1, "\n")
        
        formula_full <- as.formula(paste("~", var1, "+", var2))
        formula_reduced <- as.formula(paste("~", var1))
        
        # Check design validity
        rank_check_full <- check_design_rank(count_matrix, coldata, formula_full)
        rank_check_reduced <- check_design_rank(count_matrix, coldata, formula_reduced)
        
        if (!rank_check_full$is_valid || !rank_check_reduced$is_valid) {
          cat("  SKIPPED: Design matrix not full rank\n")
          skipped_tests[[paste(var1, var2, "vs", var1)]] <- "Not full rank"
          next
        }
        
        tryCatch({
          dds <- DESeqDataSetFromMatrix(
            countData = count_matrix,
            colData = coldata,
            design = formula_full
          )
          
          dds_lrt <- DESeq(dds, test = "LRT", reduced = formula_reduced, quiet = TRUE)
          res <- results(dds_lrt)
          
          n_deg_padj <- sum(res$padj < padj_cutoff, na.rm = TRUE)
          n_deg_both <- sum(res$padj < padj_cutoff & abs(res$log2FoldChange) >= lfc_cutoff, 
                            na.rm = TRUE)
          
          results_list[[paste(var1, var2, "vs", var1, sep = "_")]] <- data.frame(
            full_model = paste(var1, "+", var2),
            reduced_model = var1,
            test_type = "added_variable",
            tested_variable = var2,
            n_variables = 2,
            n_deg_padj_only = n_deg_padj,
            n_deg_padj_and_lfc = n_deg_both,
            stringsAsFactors = FALSE
          )
          
          cat("  DEGs (padj):", n_deg_padj, "| DEGs (padj + LFC):", n_deg_both, "\n")
          
        }, error = function(e) {
          cat("  ERROR:", e$message, "\n")
          skipped_tests[[paste(var1, var2, "vs", var1)]] <- e$message
        })
        
        # Test A + B vs B (to see effect of A)
        cat("Testing:", var1, "+", var2, "vs", var2, "\n")
        
        formula_reduced2 <- as.formula(paste("~", var2))
        rank_check_reduced2 <- check_design_rank(count_matrix, coldata, formula_reduced2)
        
        if (!rank_check_full$is_valid || !rank_check_reduced2$is_valid) {
          cat("  SKIPPED: Design matrix not full rank\n")
          skipped_tests[[paste(var1, var2, "vs", var2)]] <- "Not full rank"
          next
        }
        
        tryCatch({
          dds <- DESeqDataSetFromMatrix(
            countData = count_matrix,
            colData = coldata,
            design = formula_full
          )
          
          dds_lrt <- DESeq(dds, test = "LRT", reduced = formula_reduced2, quiet = TRUE)
          res <- results(dds_lrt)
          
          n_deg_padj <- sum(res$padj < padj_cutoff, na.rm = TRUE)
          n_deg_both <- sum(res$padj < padj_cutoff & abs(res$log2FoldChange) >= lfc_cutoff, 
                            na.rm = TRUE)
          
          results_list[[paste(var1, var2, "vs", var2, sep = "_")]] <- data.frame(
            full_model = paste(var1, "+", var2),
            reduced_model = var2,
            test_type = "added_variable",
            tested_variable = var1,
            n_variables = 2,
            n_deg_padj_only = n_deg_padj,
            n_deg_padj_and_lfc = n_deg_both,
            stringsAsFactors = FALSE
          )
          
          cat("  DEGs (padj):", n_deg_padj, "| DEGs (padj + LFC):", n_deg_both, "\n")
          
        }, error = function(e) {
          cat("  ERROR:", e$message, "\n")
          skipped_tests[[paste(var1, var2, "vs", var2)]] <- e$message
        })
      }
    }
  }
  
  # 3. Test triplets (full = A + B + C, reduced = A + B)
  if (length(variables) >= 3 && max_combination_size >= 3) {
    # cat("\n=== Testing triplets of variables ===\n")
    
    for (i in 1:(length(variables) - 2)) {
      for (j in (i + 1):(length(variables) - 1)) {
        for (k in (j + 1):length(variables)) {
          var1 <- variables[i]
          var2 <- variables[j]
          var3 <- variables[k]
          
          # cat("Testing:", var1, "+", var2, "+", var3, "vs", var1, "+", var2, "\n")
          
          formula_full <- as.formula(paste("~", var1, "+", var2, "+", var3))
          formula_reduced <- as.formula(paste("~", var1, "+", var2))
          
          # Check design validity
          rank_check_full <- check_design_rank(count_matrix, coldata, formula_full)
          rank_check_reduced <- check_design_rank(count_matrix, coldata, formula_reduced)
          
          if (!rank_check_full$is_valid || !rank_check_reduced$is_valid) {
            cat("  SKIPPED: Design matrix not full rank\n")
            skipped_tests[[paste(var1, var2, var3, "vs", var1, var2)]] <- "Not full rank"
            next
          }
          
          tryCatch({
            dds <- DESeqDataSetFromMatrix(
              countData = count_matrix,
              colData = coldata,
              design = formula_full
            )
            
            dds_lrt <- DESeq(dds, test = "LRT", reduced = formula_reduced, quiet = TRUE)
            res <- results(dds_lrt)
            
            n_deg_padj <- sum(res$padj < padj_cutoff, na.rm = TRUE)
            n_deg_both <- sum(res$padj < padj_cutoff & abs(res$log2FoldChange) >= lfc_cutoff, 
                              na.rm = TRUE)
            
            results_list[[paste(var1, var2, var3, "vs", var1, var2, sep = "_")]] <- data.frame(
              full_model = paste(var1, "+", var2, "+", var3),
              reduced_model = paste(var1, "+", var2),
              test_type = "added_to_pair",
              tested_variable = var3,
              n_variables = 3,
              n_deg_padj_only = n_deg_padj,
              n_deg_padj_and_lfc = n_deg_both,
              stringsAsFactors = FALSE
            )
            
            cat("  DEGs (padj):", n_deg_padj, "| DEGs (padj + LFC):", n_deg_both, "\n")
            
          }, error = function(e) {
            cat("  ERROR:", e$message, "\n")
            skipped_tests[[paste(var1, var2, var3, "vs", var1, var2)]] <- e$message
          })
        }
      }
    }
  }
  
  # Combine all results
  if (length(results_list) == 0) {
    cat("\nWARNING: No tests were successful!\n")
    results_df <- data.frame()
  } else {
    results_df <- do.call(rbind, results_list)
    rownames(results_df) <- NULL
  }
  
  # Summary
  cat("\n=== SUMMARY ===\n")
  cat("Successful tests:", length(results_list), "\n")
  cat("Skipped/failed tests:", length(skipped_tests), "\n")
  
  if (length(skipped_tests) > 0) {
    cat("\nSkipped tests:\n")
    for (test_name in names(skipped_tests)) {
      cat("  ", test_name, ":", skipped_tests[[test_name]], "\n")
    }
  }
  
  return(list(
    results = results_df,
    skipped = skipped_tests
  ))
}

lrt_results <- test_variable_influence_lrt(
  count_matrix = count_matrix_pre,
  coldata = coldata_pre,
  variables = c("Time", "Sex", "Death_status", "Prog_status", "Surg_status", "Best_response_2", "Age_cr", "Height_cr", "Weight_cr", "BMI_cr", "best_lesion_perc_cr", "OS_cr", "PFS_cr", "QC_duplication_perc_cr", "QC_aligned_M_cr", "QC_uniq_aligned_cr", "tumor_spline_slope_cr", "tumor_auc_cr", "tumor_auc_normalized_cr"),
  padj_cutoff = 0.05,
  lfc_cutoff = 0.58,
  max_combination_size = 2  # Test singles and pairs only
)

plot_symmetric_deg_heatmap(lrt_results, criterion = "padj_only")



# Fonction pour finaliser le choix des variables à ajouter au design_0
test_variable_influence_lrt_design0 <- function(count_matrix,
                                                coldata,
                                                variables = NULL,
                                                padj_cutoff = 0.05,
                                                lfc_cutoff = 0.58,
                                                design0 = 'Time',
                                                max_combination_size = 2) {
    if (is.null(variables)) {
    variables <- colnames(coldata)
  } else {
    missing_vars <- setdiff(variables, colnames(coldata))
    if (length(missing_vars) > 0) {
      stop("These variables not found in coldata: ", paste(missing_vars, collapse = ", "))
    }
  }
  results_list <- list()
  skipped_tests <- list()
  cat("=== Testing individual variables ===\n")
  for (var in variables) {
    cat("Testing:", var, "vs design0\n")
    formula_full <- as.formula(paste("~ ", var, " + ", design0))
    rank_check <- check_design_rank(count_matrix, coldata, formula_full)
    if (!rank_check$is_valid) {
      cat("  SKIPPED: Design matrix not full rank\n")
      skipped_tests[[paste(var, "vs", "design0")]] <- "Not full rank"
      next
    }
    tryCatch({
      dds <- DESeqDataSetFromMatrix(
        countData = count_matrix,
        colData = coldata,
        design = formula_full
      )
      dds_lrt <- DESeq(dds, test = "LRT", reduced = as.formula(paste("~ ", design0)), quiet = TRUE)
      res <- results(dds_lrt)
      n_deg_padj <- sum(res$padj < padj_cutoff, na.rm = TRUE)
      n_deg_both <- sum(res$padj < padj_cutoff & abs(res$log2FoldChange) >= lfc_cutoff, 
                        na.rm = TRUE)
      results_list[[var]] <- data.frame(
        full_model = var,
        reduced_model = "~1",
        test_type = "single_variable",
        tested_variable = var,
        n_variables = 1,
        n_deg_padj_only = n_deg_padj,
        n_deg_padj_and_lfc = n_deg_both,
        stringsAsFactors = FALSE
      )
      cat("  DEGs (padj):", n_deg_padj, "\n")
    }, error = function(e) {
      cat("  ERROR:", e$message, "\n")
      skipped_tests[[paste(var, "vs", "design0")]] <- e$message
    })
  }
  if (length(variables) >= 2 && max_combination_size >= 2) {
    cat("\n=== Testing pairs of variables ===\n")
    for (i in 1:(length(variables) - 1)) {
      for (j in (i + 1):length(variables)) {
        var1 <- variables[i]
        var2 <- variables[j]
        cat("Testing:", var1, "+", var2, "vs", var1, "\n")
        formula_full <- as.formula(paste("~", var1, "+", var2, " + ", design0))
        formula_reduced <- as.formula(paste("~", var1, " + ", design0))
        rank_check_full <- check_design_rank(count_matrix, coldata, formula_full)
        rank_check_reduced <- check_design_rank(count_matrix, coldata, formula_reduced)
        if (!rank_check_full$is_valid || !rank_check_reduced$is_valid) {
          cat("  SKIPPED: Design matrix not full rank\n")
          skipped_tests[[paste(var1, var2, "vs", var1)]] <- "Not full rank"
          next
        }
        tryCatch({
          dds <- DESeqDataSetFromMatrix(
            countData = count_matrix,
            colData = coldata,
            design = formula_full
          )
          dds_lrt <- DESeq(dds, test = "LRT", reduced = formula_reduced, quiet = TRUE)
          res <- results(dds_lrt)
          n_deg_padj <- sum(res$padj < padj_cutoff, na.rm = TRUE)
          n_deg_both <- sum(res$padj < padj_cutoff & abs(res$log2FoldChange) >= lfc_cutoff, 
                            na.rm = TRUE)
          results_list[[paste(var1, var2, "vs", var1, sep = "_")]] <- data.frame(
            full_model = paste(var1, "+", var2),
            reduced_model = var1,
            test_type = "added_variable",
            tested_variable = var2,
            n_variables = 2,
            n_deg_padj_only = n_deg_padj,
            n_deg_padj_and_lfc = n_deg_both,
            stringsAsFactors = FALSE
          )
          cat("  DEGs (padj):", n_deg_padj, "\n")
        }, error = function(e) {
          cat("  ERROR:", e$message, "\n")
          skipped_tests[[paste(var1, var2, "vs", var1)]] <- e$message
        })
        cat("Testing:", var1, "+", var2, "vs", var2, "\n")
        formula_reduced2 <- as.formula(paste("~", var2, " + ", design0))
        rank_check_reduced2 <- check_design_rank(count_matrix, coldata, formula_reduced2)
        if (!rank_check_full$is_valid || !rank_check_reduced2$is_valid) {
          cat("  SKIPPED: Design matrix not full rank\n")
          skipped_tests[[paste(var1, var2, "vs", var2)]] <- "Not full rank"
          next
        }
        tryCatch({
          dds <- DESeqDataSetFromMatrix(
            countData = count_matrix,
            colData = coldata,
            design = formula_full
          )
          dds_lrt <- DESeq(dds, test = "LRT", reduced = formula_reduced2, quiet = TRUE)
          res <- results(dds_lrt)
          n_deg_padj <- sum(res$padj < padj_cutoff, na.rm = TRUE)
          n_deg_both <- sum(res$padj < padj_cutoff & abs(res$log2FoldChange) >= lfc_cutoff, 
                            na.rm = TRUE)
          results_list[[paste(var1, var2, "vs", var2, sep = "_")]] <- data.frame(
            full_model = paste(var1, "+", var2),
            reduced_model = var2,
            test_type = "added_variable",
            tested_variable = var1,
            n_variables = 2,
            n_deg_padj_only = n_deg_padj,
            n_deg_padj_and_lfc = n_deg_both,
            stringsAsFactors = FALSE
          )
          cat("  DEGs (padj):", n_deg_padj, "\n")
        }, error = function(e) {
          cat("  ERROR:", e$message, "\n")
          skipped_tests[[paste(var1, var2, "vs", var2)]] <- e$message
        })
      }
    }
  }
  if (length(results_list) == 0) {
    cat("\nWARNING: No tests were successful!\n")
    results_df <- data.frame()
  } else {
    results_df <- do.call(rbind, results_list)
    rownames(results_df) <- NULL
  }
  cat("\n=== SUMMARY ===\n")
  cat("Successful tests:", length(results_list), "\n")
  cat("Skipped/failed tests:", length(skipped_tests), "\n")
  return(list(
    results = results_df,
    skipped = skipped_tests
  ))
}

# Run the analysis
lrt_results <- test_variable_influence_lrt_design0(
  count_matrix = count_matrix_pairs,
  coldata = coldata_pairs,
  variables = c("Sex", "Death_status", "Prog_status", "Surg_status", "Best_response_2", "Height_cr", "Weight_cr", "BMI_cr", "best_lesion_perc_cr", "OS_cr", "PFS_cr", "QC_duplication_perc_cr", "QC_aligned_M_cr", "QC_uniq_aligned_cr", "tumor_spline_slope_cr", "tumor_auc_cr", "tumor_auc_normalized_cr"),
  padj_cutoff = 0.05,
  lfc_cutoff = 0.58,
  design0 = "Age_cr + Time + Age_cr:Time",
  max_combination_size = 2  # Test singles and pairs only
)

plot_symmetric_deg_heatmap(lrt_results, criterion = "padj_only")

```


## Heatmap clustering et variables sélection

```{r Méthode Emilie}

design_1 <- as.formula("~ Age_cr + Prog_status")
design_2 <- as.formula("~ QC_duplication_perc_cr + Age_cr + Prog_status")
design_3 <- as.formula("~ Age_cr + Best_response_2")
design_4 <- as.formula("~ QC_duplication_perc_cr + Age_cr + Best_response_2")

designs <- list(
  design_1 = design_1,
  design_2 = design_2,
  design_3 = design_3,
  design_4 = design_4
)

clust_22 <- function(E,annot,q=0.95){
    # top genes
    vari <- apply(E,1,mad)
    top <- which(vari > quantile(vari,q))
    
    ## mad values for prot object
    MAD <- as.data.frame(cbind(MAD=vari,MADtop5pc=FALSE))
    rownames(MAD) <- names(vari)
    MAD$MADtop5pc[top] <- TRUE
    
    ## cluster data
    d <- as.matrix(E)
    a <- annot[colnames(d),]
    
    ## cluster colors : à adapter selon ton cas
    sample_col <- rainbow(length(unique(annot$SampleID)))
    names(sample_col) <- sort(unique(annot$SampleID))
    lesion_col <- rainbow(length(unique(annot$best_lesion_perc_cr)))
    names(lesion_col) <- sort(unique(annot$best_lesion_perc_cr))
    age_col <- rainbow(length(unique(annot$Age_cr)))
    names(age_col) <- sort(unique(annot$Age_cr))
    QC_col <- rainbow(length(unique(annot$QC_duplication_perc_cr)))
    names(QC_col) <- sort(unique(annot$QC_duplication_perc_cr))
    sex_col <- c("pink","cyan")
    names(sex_col) <- c("F","M")
    prog_col <- c("grey","black")
    names(prog_col) <- c("0","1")
    br2_col <- c("grey","black")
    names(br2_col) <- c("PR","SD_PD")
    
    ## cluster legend
    column_ha = HeatmapAnnotation(
      Sample=a$SampleID,
      Lesion=a$Lesion,
      Age=a$Age_cr, 
      QC=a$QC_duplication_perc_cr,
      Gender=a$Sex,
      Progress=a$Prog_status,
      Best_response=a$Best_response_2,
      col=list(Sample=sample_col,Lesion=lesion_col,Age=age_col,QC=QC_col,Gender=sex_col,Progress=prog_col,Best_response=br2_col
      ))
    
    ## heatmap
    h <-  Heatmap(d[top,],
                  clustering_distance_columns  = "pearson",
                  clustering_method_columns = "ward.D2",
                  clustering_distance_rows  = "pearson",
                  clustering_method_rows = "ward.D2",
                  top_annotation = column_ha)
    
    ## partitions
    hc <- hclust(as.dist(1-cor(d[top,],method = "pearson")),method = "ward.D2")
    allct <- NULL
    for(n in 2:5){
      ct <- cutree(hc,n)
      allct <- rbind(allct,ct[rownames(a)])
    }
    rownames(allct) <- paste0(2:5,"_clusters")
    a <- cbind(a, t(allct))
    
    # tests
    varcol <- c("Sex","Prog_status","Best_response_2")
    varcol <- varcol[varcol %in% names(a)]
    clcol <- paste0(2:5,"_clusters")
    #allcol = c(varcol,clcol)
    M <- matrix(NA,nrow=length(clcol),ncol=length(varcol))
    aa <- a[,c(clcol,varcol)]
    for(i in 1:length(clcol))
      for(j in 1:length(varcol)){
        M[i,j]  <- suppressWarnings(chisq.test(aa[,clcol[i]],aa[,varcol[j]])$p.value)
      }
    rownames(M) <- clcol
    colnames(M) <- varcol
    return(list(h=h,vari=vari,MAD=MAD,a=a,test=format(M,scientific=T,digits=3)))
}

for (i in 1:4) {
  design_name <- paste0("design_", i)
  dds <- DESeqDataSetFromMatrix(
    countData = count_matrix_22,
    colData = coldata_22,
    design = designs[[design_name]]
  )
  # dds$Time <- relevel(dds$Time, ref = "pre")
  dds <- DESeq(dds)
  norm_counts <- assay(vst(dds, blind=FALSE))
  # keep_mean <- rowMeans(norm_counts) > 10
  # keep_zero <- rowSums(norm_counts == 0) / ncol(norm_counts) <= 0.90
  # dds_filt <- dds[keep_mean & keep_zero, ]
  
  # clustering is done from the normalised expression of the top 5% most variant proteins.
  clustE <- clust_22(norm_counts,coldata_22)
  draw(clustE$h)#, main=design_name)
  
  # P-value of the chi2 test between the clinical variables and the different partitions of the dendrogram: 
  knitr::kable(clustE$test)
}

```

## Comparaison des DEGs obtenus par les meilleurs designs des LRT

Design 1: ~ Age_cr + Prog_status <br/>
Design 2: ~ QC_duplication_perc + Age_cr + Prog_status <br/>
Design 3: ~ QC_duplication_perc + Age_cr + Best_response_2 <br/>


```{r analyse designs 22 samples}

# coldata_22 <- basic_coldata[basic_coldata$Time == "pre",]
# count_matrix_22 <- count_matrix[, basic_coldata$Time == "pre"]

design_1 <- as.formula("~ Age_cr + Prog_status")
design_2 <- as.formula("~ QC_duplication_perc_cr + Age_cr + Prog_status")
design_3 <- as.formula("~ Age_cr + Best_response_2")
design_4 <- as.formula("~ QC_duplication_perc_cr + Age_cr + Best_response_2")
design_5 <- as.formula("~ Age_cr + best_lesion_perc_cr")

designs <- list(
  design_1 = design_1,
  design_2 = design_2,
  design_3 = design_3,
  design_4 = design_4,
  design_5 = design_5
)
coefs <- list(
  design_1 = "Prog_status_1_vs_0",
  design_2 = "Prog_status_1_vs_0",
  design_3 = "Best_response_2_SD_PD_vs_PR",
  design_4 = "Best_response_2_SD_PD_vs_PR",
  design_5 = "best_lesion_perc_cr"
)

# dds_list <- list()
# res_list <- list()
selected_genes_list_22 <- list()
norm.count_list_22 <- list()
# resLFC_list <- list()
# selected_genesLFC_list_22 <- list()
for (i in 1:5) {
  design_name <- paste0("design_", i)
  dds <- DESeqDataSetFromMatrix(
    countData = count_matrix_22,
    colData = coldata_22,
    design = designs[[design_name]]
  )
  
  dds <- DESeq(dds)
  # dds_list[[design_name]] <- dds
  
  # norm.count <- as.data.frame(counts(dds_prepost, normalized=TRUE))
  norm.count <- assay(vst(dds, blind=FALSE))
  norm.count_list_22[[design_name]] <- norm.count
  
  # connaître le dernier coef de dds
  # resultsNames(dds)
  
  res <- results(dds, alpha=padj.cutoff, lfcThreshold=lfc.cutoff) #, contrast=c("colX", "factor1", "factor2")) 
  # res_list[[design_name]] <- res
  # summary(res_prepost_1)
  # design1 : 66 DEGs
  # design2 : 179 DEGs
  # design3 : 101 DEGs
  # design4 : 163 DEGs
  # design5 : 18 DEGs (79 si j'ajoute QC_duplication_perc_cr)
  resOrdered <- res[order(res$padj), ]
  selected_genes <- rownames(resOrdered[which(resOrdered$padj < padj.cutoff), ])
  selected_genes_list_22[[design_name]] <- selected_genes
  
  # resLFC <- lfcShrink(dds, coef=coefs[[design_name]], type="apeglm", lfcThreshold=lfc.cutoff)
  # resLFC_list[[design_name]] <- resLFC
  # summary(resLFC_1)
  # resLFCordered <- resLFC[order(resLFC$svalue), ]
  # selected_genesLFC <- rownames(resLFCordered[which(resLFCordered$svalue < padj.cutoff/10), ])
  # selected_genesLFC_list_22[[design_name]] <- selected_genesLFC
  
  # checking the DESeq2 dispersion 
  plotDispEsts(dds, main=paste("DESeq2 dispersion plot 22", design_name))
  
  # looking at the number of outliers
  boxplot(log10(assays(dds)[["cooks"]]), range=0, las=2, main=paste("Cooks' distance 22", design_name))
  
  # MA-plot
  # plotMA(resLFC, ylim=c(-2,2), main=paste("plotMA 22", design_name))

}

venn(selected_genes_list_22)#, main="Overlap of DEGs across designs")
# venn(selected_genesLFC_list_22)
# for (i in 1:length(selected_genes_list_22)) { print(length(selected_genes_list_22[[i]])) }

# heatmaps des différents designs :
distcor <- function(m){ as.dist(1-cor(t(m))  ) }
for ( i in 1:5 ) {
  design_name <- paste0("design_", i)
  DEGs_gene_symbols <- counts_genes$gene_name[match(selected_genes_list_22[[design_name]], rownames(counts_genes))]
  matrix_heatmap_22 <- norm.count_list_22[[design_name]][which(rownames(norm.count_list_22[[design_name]]) %in% selected_genes_list_22[[design_name]]),]
  rownames(matrix_heatmap_22) <- make.names(counts_genes$gene_name[match(rownames(matrix_heatmap_22), rownames(counts_genes))], unique = T)
  heatmap.2(as.matrix(matrix_heatmap_22), distfun = distcor, hclustfun = function(d)hclust(d,method="ward.D2"), scale="row", trace="none", dendrogram="both",  col = colorRampPalette(rev(brewer.pal(9, "RdBu")))(50))
}

# heatmaps des différents designs, en colorant par les 3 dernières variables des différents designs
prog_col <- c("grey","black")
names(prog_col) <- c("0","1")
br2_col <- c("grey","black")
names(br2_col) <- c("PR","SD_PD")
blperc_col <- rainbow(length(unique(coldata_22$best_lesion_perc_cr)))
names(blperc_col) <- sort(unique(coldata_22$best_lesion_perc_cr))
column_ha = HeatmapAnnotation(
    Progression=coldata_22$Prog_status,
    Best_response=coldata_22$Best_response_2,
    Lesion_perc=coldata_22$best_lesion_perc_cr,
    col=list(Progression=prog_col,Best_response=br2_col,Lesion_perc=blperc_col
    ))

for ( i in 1:5 ) {
  design_name <- paste0("design_", i)
  DEGs_gene_symbols <- counts_genes$gene_name[match(selected_genes_list_22[[design_name]], rownames(counts_genes))]
  matrix_heatmap_22 <- norm.count_list_22[[design_name]][which(rownames(norm.count_list_22[[design_name]]) %in% selected_genes_list_22[[design_name]]),]
  rownames(matrix_heatmap_22) <- make.names(counts_genes$gene_name[match(rownames(matrix_heatmap_22), rownames(counts_genes))], unique = T)
  # heatmap.2(as.matrix(matrix_heatmap_22), distfun = distcor, hclustfun = function(d)hclust(d,method="ward.D2"), scale="row", trace="none", dendrogram="both",  col = colorRampPalette(rev(brewer.pal(9, "RdBu")))(50))
  draw(Heatmap(as.matrix(matrix_heatmap_22),
                clustering_distance_columns  = "pearson",
                clustering_method_columns = "ward.D2",
                clustering_distance_rows  = "pearson",
                clustering_method_rows = "ward.D2",
                top_annotation = column_ha))
}

```

A la fin de l'étude : regarder le nombre de gènes DE lorsque je shrink les log fold change !


# Analyse des 28 samples : 22 pre vs 6 post

Recherche des gènes DE entre les 22 samples pre et les 6 samples post.<br/>

##  XXX

Design 1: ~ Age_cr + QC_aligned_M_cr + Time <br/>
Design 2: ~ Sex + Age_cr + QC_aligned_M_cr + Time <br/>


```{r XXX}

design_0 <- as.formula("~ Time")
# design_1 <- as.formula("~ SampleID + Time") # 178 gènes, le heatmap n'est pas joli
# design_2 <- as.formula("~ Age_cr + QC_aligned_M_cr + SampleID + Time")
# design_3 <- as.formula("~ 0 + Time + Age_cr + QC_aligned_M_cr + SampleID")
design_1 <- as.formula("~ Age_cr + Time")
design_2 <- as.formula("~ QC_duplication_perc_cr + Age_cr + Time")
design_3 <- as.formula("~ Sex + QC_duplication_perc_cr + Age_cr + Time")
design_4 <- as.formula("~ Sex + Age_cr + Time")
# design_4 <- as.formula("~ Age_cr + Time + Age_cr:Time") # 60/62 des DEGs ne sont pas en commun avec les autres designs
# 14 DEGs communs aux designs 0 à 4 (15 pour 0 à 3) ; 68 DEGs communs aux designs 1 à 4 ; 75 DEGs communs aux designs 1 à 3
# bcp de DEGs spécifiques à la QC ... je décide de ne pas prendre la QC
# je choisis design_1

designs <- list(
  design_0 = design_0,
  design_1 = design_1,
  design_2 = design_2,
  design_3 = design_3,
  design_4 = design_4
)

# dds_list <- list()
# res_list <- list()
selected_genes_list_28 <- list()
norm.count_list_28 <- list()
# resLFC_list <- list()
# selected_genesLFC_list_28 <- list()
for (i in 0:4) {
  design_name <- paste0("design_", i)
  dds <- DESeqDataSetFromMatrix(
    countData = count_matrix_28,
    colData = coldata_28,
    design = designs[[design_name]]
  )
  # if (i != 4) {
  dds$Time <- relevel(dds$Time, ref = "pre")
  # }
  dds <- DESeq(dds)
  # dds_list[[design_name]] <- dds
  
  norm.count <- assay(vst(dds, blind=FALSE))
  norm.count_list_28[[design_name]] <- norm.count
  
  res <- results(dds, alpha=padj.cutoff, lfcThreshold=lfc.cutoff) #, contrast=c("colX", "factor1", "factor2")) 
  # res_list[[design_name]] <- res
  # summary(res_prepost_1)
  # design0 : 21 DEGs
  # design1 : 94 DEGs
  # design2 : 339 DEGs
  # design3 : 445 DEGs
  # design4 : 164 DEGs
  resOrdered <- res[order(res$padj), ]
  selected_genes <- rownames(resOrdered[which(resOrdered$padj < padj.cutoff), ])
  selected_genes_list_28[[design_name]] <- selected_genes
  
  # resLFC <- lfcShrink(dds, coef=resultsNames(dds)[length(resultsNames(dds))], type="apeglm", lfcThreshold=lfc.cutoff)
  # resLFC_list[[design_name]] <- resLFC
  # summary(resLFC_1)
  # resLFCordered <- resLFC[order(resLFC$svalue), ]
  # selected_genesLFC <- rownames(resLFCordered[which(resLFCordered$svalue < padj.cutoff/10), ])
  # selected_genesLFC_list_28[[design_name]] <- selected_genesLFC
  
  # checking the DESeq2 dispersion 
  plotDispEsts(dds, main=paste("DESeq2 dispersion plot prepost", design_name))
  
  # looking at the number of outliers
  boxplot(log10(assays(dds)[["cooks"]]), range=0, las=2, main=paste("Cooks' distance prepost", design_name))
  
  # MA-plot
  # plotMA(resLFC, ylim=c(-2,2), main=paste("plotMA prepost", design_name))

}

venn(selected_genes_list_28)#, main="Overlap of DEGs across designs")
# venn(selected_genesLFC_list_28)#, main="Overlap of shrinked DEGs across designs")

for (i in selected_genes_list_28) { print(length(i)) }

# 60 gènes exclusifs des paires : 
genes_design4 <- selected_genes_list_28['design_4']$design_4
genes_design1 <- selected_genes_list_28['design_1']$design_1
genes_design2 <- selected_genes_list_28['design_2']$design_2
genes_uniq <- genes_design4[genes_design4 %!in% genes_design1 & genes_design4 %!in% genes_design2]
genes_symbol <- counts_genes$gene_name[match(genes_uniq, rownames(counts_genes))]
# "H3C11"           "ANXA8L1"         "NELL1"           "C1QTNF4"         "PPFIA4"          "ENSG00000288440" "HRURF"           "TMEM114"         "AURKA"           "LILRA2"          "LCE1F"           "HNRNPL"          "TRIM46"          "PSORS1C2"        "DCUN1D2"         "ZCCHC12"         "KRT26"           "TUBB"            "DCDC2B"          "MMD2"            "PPP4R3C"         "TAC1"            "MAPK8IP1"        "CADM3"           "NSF"             "NTSR1"           "PRRC2A"          "ENSG00000282168" "NAIP"            "TMEM52"          "PSAPL1"          "RPS9"            "SSC4D"           "BDP1"            "PDE4B"           "KRT1"            "UGT2B15"         "AVP"             "COL18A1"         "AQP7B"            "MFSD8"           "RAD51D"          "GREM1"           "HLA-F"           "ANK1"            "AJUBA"           "FHIT"            "CDSN"            "ARHGAP9"         "AKR1C2"          "WASHC1"          "DES"             "EFNA3"           "CTRB1"           "SLC67A1"         "MGAM2"           "CTRB2"           "VLDLR"           "CARTPT"          "NAPSA" 


# # tests de design
# dds <- DESeqDataSetFromMatrix(
#      countData = count_matrix,
#      colData = basic_coldata,
#      design = model.matrix(~ 0 + Time, basic_coldata)
#  )
# dds <- DESeq(dds)
# res <- results(dds, alpha=padj.cutoff, lfcThreshold=lfc.cutoff)
# summary(res)
# 
# resOrdered <- res[order(res$padj), ]
# selected_genes <- rownames(resOrdered[which(resOrdered$padj < padj.cutoff), ])
# selected_genes

# heatmaps des différents designs :
# distcor <- function(m){ as.dist(1-cor(t(m))  ) }
for ( i in 0:4 ) {
  design_name <- paste0("design_", i)
  DEGs_gene_symbols <- counts_genes$gene_name[match(selected_genes_list_28[[design_name]], rownames(counts_genes))]
  matrix_heatmap_28 <- norm.count_list_28[[design_name]][which(rownames(norm.count_list_28[[design_name]]) %in% selected_genes_list_28[[design_name]]),]
  rownames(matrix_heatmap_28) <- make.names(counts_genes$gene_name[match(rownames(matrix_heatmap_28), rownames(counts_genes))], unique = T)
  heatmap.2(as.matrix(matrix_heatmap_28), distfun = distcor, hclustfun = function(d)hclust(d,method="ward.D2"), scale="row", trace="none", dendrogram="both",  col = colorRampPalette(rev(brewer.pal(9, "RdBu")))(50))
}

```

## XXX : {.tabset}

### XXX
```{r XXX}

resOrdered_1 <- res_prepost_1[order(res_prepost_1$padj),]
selected_genes_1 <- rownames(resOrdered_1[which(resOrdered_1$padj < padj.cutoff), ])
venn(list('0'=selected_genes_0, '1'=selected_genes_1, '2'=selected_genes_2, '3'=selected_genes_3, '4'=selected_genes_4))

resLFCordered_1 <- resLFC_1[order(resLFC_1$svalue),]
selected_genesLFC_1 <- resLFCordered_1[which(resLFCordered_1$svalue < 0.005),]


selected_genes$gene_symbol <- counts_genes$gene_name[match(rownames(selected_genes), rownames(counts_genes))]
genes_up <- selected_genes[which(selected_genes$log2FoldChange > 0),"gene_symbol"]
genes_down <- selected_genes[which(selected_genes$log2FoldChange < 0),"gene_symbol"]

# verif duplicats genes symbol
sum(duplicated(genes_up))
sum(duplicated(genes_down))

rld <- rlog(dds_prepost, blind=FALSE)

```


```{r cross-validation }

library(caret)

# Cross-validation to check DEGs reproducibility
cv_samples_DEGs <- function(count_matrix, coldata, design, padj.cutoff=0.05, lfc.cutoff=0.58) {
  
  # set.seed(123)
  cv_results <- list()

  for (outlier in 1:ncol(count_matrix)) {
    col_ind <- 1:ncol(count_matrix)
    indexes <- col_ind[-outlier]
    
    tryCatch({
      # Train on training set
      dds <- DESeqDataSetFromMatrix(
      countData = count_matrix[, indexes],
        colData = coldata[indexes, ],
        design = as.formula(design)
      )
      dds <- DESeq(dds, quiet = TRUE)
      
      res <- results(dds, alpha=padj.cutoff, lfcThreshold=lfc.cutoff)
      resOrdered <- res[order(res$padj), ]
      selected_genes <- rownames(resOrdered[which(resOrdered$padj < padj.cutoff), ])
      cv_results[[outlier]] <- selected_genes
      
    })
    }
  
  return(cv_results)
}

check_repro <- cv_samples_DEGs(count_matrix, basic_coldata, "'~ Age_cr + QC_aligned_M_cr + Time'")

min_nb <- 25
all_DEGs <- do.call(c, check_repro)
number_by_DEG <- table(all_DEGs)
DEGs_in_common <- list()
for (DEG in rownames(number_by_DEG)) {
  if (number_by_DEG[[DEG]] > min_nb) {
    DEGs_in_common <- append(DEGs_in_common, DEG)
  }
}
DEGs_in_common <- do.call(c, DEGs_in_common)







# Cross-validation to compare designs (fourni par Claude, pour comparer les designs)
cv_compare_designs <- function(count_matrix, coldata, designs, n_folds = 5) {
  
  set.seed(123)
  folds <- createFolds(1:ncol(count_matrix), k = n_folds)
  
  cv_results <- data.frame(
    design = character(),
    mean_correlation = numeric(),
    stringsAsFactors = FALSE
  )
  
  for (design_formula in designs) {
    cat("Testing design:", design_formula, "\n")
    
    correlations <- numeric(n_folds)
    
    for (fold_idx in 1:n_folds) {
      # Split data
      test_idx <- folds[[fold_idx]]
      train_idx <- setdiff(1:ncol(count_matrix), test_idx)
      
      tryCatch({
        # Train on training set
        dds_train <- DESeqDataSetFromMatrix(
          countData = count_matrix[, train_idx],
          colData = coldata[train_idx, ],
          design = as.formula(design_formula)
        )
        dds_train <- DESeq(dds_train, quiet = TRUE)
        
        # Predict on test set (using dispersion and fitted values)
        # Correlation between observed and expected
        dds_test <- DESeqDataSetFromMatrix(
          countData = count_matrix[, test_idx],
          colData = coldata[test_idx, ],
          design = as.formula(design_formula)
        )
        dds_test <- estimateSizeFactors(dds_test)
        
        # Use training dispersions
        dispersions(dds_test) <- dispersions(dds_train)
        
        # Correlation between normalized counts and fitted values
        norm_counts_test <- counts(dds_test, normalized = TRUE)
        
        # This is simplified - you'd want more sophisticated validation
        correlations[fold_idx] <- cor(as.vector(norm_counts_test), 
                                      as.vector(counts(dds_test, normalized = TRUE)),
                                      use = "complete.obs")
        
      }, error = function(e) {
        correlations[fold_idx] <- NA
      })
    }
    
    cv_results <- rbind(cv_results, data.frame(
      design = design_formula,
      mean_correlation = mean(correlations, na.rm = TRUE)
    ))
  }
  
  cv_results <- cv_results[order(cv_results$mean_correlation, decreasing = TRUE), ]
  
  return(cv_results)
}

cv_compare_designs(count_matrix, basic_coldata, designs, n_folds = 5)


```


```{r limma-voom to compare the designs}

library(limma)
library(edgeR)

# Function to compare designs using limma-voom
compare_designs_voom <- function(count_matrix, coldata, designs) {
  
  results <- data.frame(
    design = character(),
    mean_variance_explained = numeric(),
    median_variance_explained = numeric(),
    stringsAsFactors = FALSE
  )
  
  for (design_formula in designs) {
    cat("Testing design:", design_formula, "\n")
    
    tryCatch({
      # Create DGEList
      dge <- DGEList(counts = count_matrix)
      dge <- calcNormFactors(dge)
      
      # Design matrix
      design_mat <- model.matrix(as.formula(design_formula), data = coldata)
      
      # Voom transformation
      v <- voom(dge, design_mat, plot = FALSE)
      
      # Fit model
      fit <- lmFit(v, design_mat)
      fit <- eBayes(fit)
      
      # Calculate variance explained (R-squared for each gene)
      # Residual variance vs total variance
      residual_var <- fit$sigma^2
      
      # Total variance
      total_var <- apply(v$E, 1, var)
      
      # Proportion of variance explained
      var_explained <- 1 - (residual_var / total_var)
      var_explained <- pmax(var_explained, 0)  # Can't be negative
      
      results <- rbind(results, data.frame(
        design = design_formula,
        mean_variance_explained = mean(var_explained, na.rm = TRUE),
        median_variance_explained = median(var_explained, na.rm = TRUE)
      ))
      
    }, error = function(e) {
      cat("  ERROR:", e$message, "\n")
    })
  }
  
  results <- results[order(results$mean_variance_explained, decreasing = TRUE), ]
  
  return(results)
}

# Use it
designs_to_test <- c(
  "~ batch",
  "~ batch + treatment",
  "~ batch + tumor_slope",
  "~ batch + treatment + tumor_slope"
)

voom_results <- compare_designs_voom(count_matrix, coldata, designs_to_test)
print(voom_results)

```

<br/>
<br/>

## Méthode Emilie (heatmap en colorant par variable)

```{r XXX}

coldata_28 <- basic_coldata[basic_coldata$SampleID != "06-006",]
count_matrix_28 <- count_matrix[, basic_coldata$SampleID != "06-006"]
dds <- DESeqDataSetFromMatrix(
  countData = count_matrix_28,
  colData = coldata_28,
  design = design_29
)
dds$Time <- relevel(dds$Time, ref = "pre")
dds <- DESeq(dds)
norm_counts_28 <- assay(vst(dds, blind=FALSE))
keep_mean <- rowMeans(norm_counts) > 10
keep_zero <- rowSums(norm_counts == 0) / ncol(norm_counts) <= 0.90
dds_filt <- dds[keep_mean & keep_zero, ]



clust <- function(E,annot,q=0.95){
  # top genes
  vari <- apply(E,1,mad)
  top <- which(vari > quantile(vari,q))
  
  ## mad values for prot object
  MAD <- as.data.frame(cbind(MAD=vari,MADtop5pc=FALSE))
  rownames(MAD) <- names(vari)
  MAD$MADtop5pc[top] <- TRUE
  
  ## cluster data
  d <- as.matrix(E)
  a <- annot[colnames(d),]
  
  ## cluster colors : à adapter selon ton cas
  sample_col <- rainbow(length(unique(annot$SampleID)))
  names(sample_col) <- sort(unique(annot$SampleID))
  time_col <- c("turquoise","orangered")
  names(time_col) <- c("post","pre")
  age_col <- rainbow(length(unique(annot$Age_cr)))
  names(age_col) <- sort(unique(annot$Age_cr))
  QC_col <- rainbow(length(unique(annot$QC_aligned_M_cr)))
  names(QC_col) <- sort(unique(annot$QC_aligned_M_cr))
  sex_col <- c("pink","cyan")
  names(sex_col) <- c("F","M")
  prog_col <- c("grey","black")
  names(prog_col) <- c("0","1")
  death_col <- c("grey","black")
  names(death_col) <- c("0","1")
  
  # bcol <- rainbow(5)
  # names(bcol) <- unique(annot$Batch)
  # scol <- rainbow(length(unique(annot$Sample)))
  # names(scol) <- sort(unique(annot$Sample))
  # gpcol <- c("yellow","green","blue")
  # names(gpcol) <- c("NR","LR","R")
  # mcol <- c("turquoise","orangered")
  # names(mcol) <- c("M0","M6")
  # yobcol <- c("grey","black")
  # names(yobcol) <- c("Bf55","Aft55")
  
  ## cluster legend
  column_ha = HeatmapAnnotation(
    Sample=a$SampleID,
    Time=a$Time,
    Age=a$Age_cr, 
    QC=a$QC_aligned_M_cr,
    Gender=a$Sex,
    Progress=a$Prog_status,
    Death=a$Death_status,
    col=list(Sample=sample_col,Time=time_col,Age=age_col,QC=QC_col,Gender=sex_col,Progress=prog_col,Death=death_col
    ))
  
  ## heatmap
  h <-  Heatmap(d[top,],
                clustering_distance_columns  = "pearson",
                clustering_method_columns = "ward.D2",
                clustering_distance_rows  = "pearson",
                clustering_method_rows = "ward.D2",
                top_annotation = column_ha)
  
  ## partitions
  hc <- hclust(as.dist(1-cor(d[top,],method = "pearson")),method = "ward.D2")
  allct <- NULL
  for(n in 2:5){
    ct <- cutree(hc,n)
    allct <- rbind(allct,ct[rownames(a)])
  }
  rownames(allct) <- paste0(2:5,"_clusters")
  a <- cbind(a, t(allct))
  
  # tests
  varcol <- c("Time","Sex","Prog_status","Death_status")
  varcol <- varcol[varcol %in% names(a)]
  clcol <- paste0(2:5,"_clusters")
  #allcol = c(varcol,clcol)
  M <- matrix(NA,nrow=length(clcol),ncol=length(varcol))
  aa <- a[,c(clcol,varcol)]
  for(i in 1:length(clcol))
    for(j in 1:length(varcol)){
      M[i,j]  <- suppressWarnings(chisq.test(aa[,clcol[i]],aa[,varcol[j]])$p.value)
    }
  rownames(M) <- clcol
  colnames(M) <- varcol
  return(list(h=h,vari=vari,MAD=MAD,a=a,test=format(M,scientific=T,digits=3)))
}

# clustering is done from the normalised expression of the top 5% most variant proteins.
clustE <- clust(norm_counts_28,coldata_28)
draw(clustE$h)

# P-value of the chi2 test between the clinical variables and the different partitions of the dendrogram: 
knitr::kable(clustE$test)

```



# Analyse des 4 paires pre - post

Design 1: ~ Age_cr + QC_aligned_M_cr + Time <br/>
Design 2: ~ Height_cr + Age_cr + QC_aligned_M_cr + Time <br/>

```{r XXX}

# coldata_pairs <- basic_coldata[which(basic_coldata$SampleID %in% c("01-007", "02-001", "02-003", "02-014")),]
# count_matrix_pairs <- count_matrix[, which(basic_coldata$SampleID %in% c("01-007", "02-001", "02-003", "02-014"))]

# design_1 <- as.formula("~ Age_cr + QC_aligned_M_cr + Time + Age_cr:Time")
# design_1_reduced <- as.formula("~ Age_cr + QC_aligned_M_cr + Time")
# design_2 <- as.formula("~ Height_cr + Age_cr + QC_aligned_M_cr + Time + Age_cr:Time")
# design_2_reduced <- as.formula("~ Height_cr + Age_cr + QC_aligned_M_cr + Time")
# 
# # Time course analyses with LRT
# dds_reduced <- DESeq(dds_pairs, test="LRT", reduced = design_1_reduced)
# clusters <- degPatterns(cluster_rlog, metadata = meta, time="time", col="treatment")


design_0 <- as.formula("~ SampleID + Time")
design_1 <- as.formula("~ Age_cr + Time")
design_2 <- as.formula("~ Age_cr + Time + Age_cr:Time")
design_3 <- as.formula("~ Age_cr + QC_uniq_aligned_cr + Time") # donne 802 DEGs -> je choisis de ne pas mettre la QC
design_4 <- as.formula("~ Age_cr + QC_uniq_aligned_cr + Time + Age_cr:Time") # 52 DEGs
# design_3 <- as.formula("~ 0 + Age_cr + Time") # https://pmc.ncbi.nlm.nih.gov/articles/PMC7873980/#sec38 -> donne 11171 DEGs (10115 après shrink), je ne le prends pas
# design_4 <- as.formula("~ 0 + Age_cr + Time + Age_cr:Time") # 18 DEGs, les mêmes que design_2 -> pas d'intérêt quand on prend les : à la fin de la formule
# design_5 <- as.formula("~ Time") # 43 DEGs dont 18 en commun avec design_0 (qui sont aussi en commun avec design_1 !)
# design_6 <- as.formula("~ 0 + SampleID + Time") # 36 DEGs, tous en commun avec design_0
# je choisis design_0 (basé sur le heatmap vs celui de design_1 avec les 49 DEG_common), qui a 28 DEGs en commun avec design_1 (dont 24 avec design_6)

designs <- list(
  design_0 = design_0,
  design_1 = design_1,
  design_2 = design_2,
  design_3 = design_3,
  design_4 = design_4
)
coefs <- list(
  design_0 = "Time_post_vs_pre",
  design_1 = "Time_post_vs_pre",
  design_2 = "Age_cr.Timepost",
  design_3 = "Timepost",
  design_4 = "Age_cr.Timepost"
)

# dds_list <- list()
# res_list <- list()
selected_genes_list_8 <- list()
norm.count_list_8 <- list()
# resLFC_list <- list()
# selected_genesLFC_list_8 <- list()
for (i in 0:4) {
  design_name <- paste0("design_", i)
  dds <- DESeqDataSetFromMatrix(
    countData = count_matrix_8,
    colData = coldata_8,
    design = designs[[design_name]]
  )
  if (i != 3) {
  dds$Time <- relevel(dds$Time, ref = "pre")
  }
  dds <- DESeq(dds)
  # resultsNames(dds)
  # dds_list[[design_name]] <- dds
  
  norm.count <- assay(vst(dds, blind=FALSE))
  norm.count_list_8[[design_name]] <- norm.count
  
  res <- results(dds, alpha=padj.cutoff, lfcThreshold=lfc.cutoff) #, contrast=c("colX", "factor1", "factor2")) 
  # res_list[[design_name]] <- res
  # summary(res_prepost_1)
  # design0 : 40 DEGs
  # design1 : 123 DEGs
  # design2 : 18 DEGs, complètement séparés des deux autres designs
  # design3 : 802 DEGs 
  # design4 : 52 DEGs
  resOrdered <- res[order(res$padj), ]
  selected_genes <- rownames(resOrdered[which(resOrdered$padj < padj.cutoff), ])
  selected_genes_list_8[[design_name]] <- selected_genes
  
  # resLFC <- lfcShrink(dds, coef=coefs[[design_name]], type="apeglm", lfcThreshold=lfc.cutoff)
  # resLFC_list[[design_name]] <- resLFC
  # summary(resLFC_1)
  # resLFCordered <- resLFC[order(resLFC$svalue), ]
  # selected_genesLFC <- rownames(resLFCordered[which(resLFCordered$svalue < padj.cutoff/10), ])
  # selected_genesLFC_list_8[[design_name]] <- selected_genesLFC
  
  # checking the DESeq2 dispersion 
  plotDispEsts(dds, main=paste("DESeq2 dispersion plot pairs", design_name))
  
  # looking at the number of outliers
  boxplot(log10(assays(dds)[["cooks"]]), range=0, las=2, main=paste("Cooks' distance pairs", design_name))
  
  # MA-plot
  # plotMA(resLFC, ylim=c(-2,2), main=paste("plotMA pairs", design_name))

}

venn(selected_genes_list_8)#, main="Overlap of DEGs across designs")
# venn(selected_genesLFC_list_8)

for (i in selected_genes_list_8) { print(length(i)) }

# 18 gènes exclusifs des paires (!!! attention, le résultat change si je prends par exemple Sex au lieu de Age_cr -> 71 DEGs !!!) : 
genes_design2 <- selected_genes_list_8['design_2']
genes_design2$gene_symbol <- counts_genes$gene_name[match(genes_design2$design_2, rownames(counts_genes))]
genes_design2$gene_symbol
# "PABPC1L2B"       "PSPN"            "TRIM27"          "GPR89A"          "CHRM3"           "PI3"             "ENSG00000283782" "TRIAP1"          "SPRR4"           "ENSG00000285976" "HLA-E"           "TAPBP"           "PLCH2"           "MFSD8"           "RIOX1"           "CDK19"           "HPS1"            "SLC30A8"

# 18 gènes en commun entre designs 0, 1 et 5 :
genes_design0 <- selected_genes_list_8['design_0']$design_0
genes_design1 <- selected_genes_list_8['design_1']$design_1
genes_design5 <- selected_genes_list_8['design_5']$design_5
genes_uniq <- genes_design0[genes_design0 %!in% genes_design1 & genes_design0 %!in% genes_design5]
genes_symbol <- counts_genes$gene_name[match(genes_uniq, rownames(counts_genes))]
# 18 ENSG uniques, mais seulement 12 gene_symbol
# "COL3A1"  "JPH3"    "SBSN"    "CLDN18"  "TUBGCP5" "ITPKB"   "GNGT2"   "PALM3"   "MUC5B"   "KPRP"    "TRPV1"   "GNL1" 

# heatmaps des différents designs :
# distcor <- function(m){ as.dist(1-cor(t(m))  ) }
for ( i in 0:4 ) {
  design_name <- paste0("design_", i)
  DEGs_gene_symbols <- counts_genes$gene_name[match(selected_genes_list_8[[design_name]], rownames(counts_genes))]
  matrix_heatmap_8 <- norm.count_list_8[[design_name]][which(rownames(norm.count_list_8[[design_name]]) %in% selected_genes_list_8[[design_name]]),]
  rownames(matrix_heatmap_8) <- make.names(counts_genes$gene_name[match(rownames(matrix_heatmap_8), rownames(counts_genes))], unique = T)
  heatmap.2(as.matrix(matrix_heatmap_8), distfun = distcor, hclustfun = function(d)hclust(d,method="ward.D2"), scale="row", trace="none", dendrogram="both",  col = colorRampPalette(rev(brewer.pal(9, "RdBu")))(50))
}

# heatmap des DEGs_in_common (cf. rapport_LapNet_DEG_3)
i = 1
design_name <- paste0("design_", i)
matrix_heatmap_8 <- norm.count_list_8[[design_name]][which(rownames(norm.count_list_8[[design_name]]) %in% DEGs_in_common),]
rownames(matrix_heatmap_8) <- make.names(counts_genes$gene_name[match(rownames(matrix_heatmap_8), rownames(counts_genes))], unique = T)
heatmap.2(as.matrix(matrix_heatmap_8), distfun = distcor, hclustfun = function(d)hclust(d,method="ward.D2"), scale="row", trace="none", dendrogram="both",  col = colorRampPalette(rev(brewer.pal(9, "RdBu")))(50))

```

# Versions of all tools used in this analysis

```{r session info}

sessionInfo()

```
