---
title: "LapNet Choix Design - étude des données avant DESeq2"
author: "Eugénie Modolo"
date: "`r format(Sys.time(), '%d %B %Y')`"
output:
  html_document:
    df_print: kable
    highlight: default
    number_sections: yes
    self_contained: yes
    theme: default
    toc: yes
    toc_float: no
    toc_depth: 4
editor_options:
  chunk_output_type: console
---

<!--
SPDX-FileCopyrightText: 2026 Eugenie Modolo <eugenie.modolo@lyon.unicancer.fr>

SPDX-License-Identifier: AGPL-3.0-or-later
-->

```{r setup, results = "hide", include=F}
#knitr::opts_chunk$set(echo = TRUE)
knitr::opts_chunk$set(echo=FALSE, eval=TRUE, message=FALSE, warning=FALSE, fig.align='center', out.width='100%', cache = F)

path <- "/home/eugenie-modolo/Documents/Lapnet/scripts/Mehlen_LapNet/"
# setwd(path)
knitr::opts_knit$set(root.dir = path)

# files not specific to this project
gft_ref = "/home/eugenie-modolo/Documents/Reference_files/gencode.v49.primary_assembly.annotation.gtf"

# WKDIR <- paste0(path,"/DE_analysis")
# setwd(WKDIR)
```

```{r report colors, results = "hide"}
#color html : https://www.w3schools.com/tags/ref_colornames.asp
text.col      <- 'Black'

darker.col    <- '#666699'
darker.col.2  <- '#8c8cb2'
darker.col.3  <- '#ababc7'
darker.col.4  <- '#d1d1e0'
darker.col.5  <- '#f0f0f5'

lighter.col   <- '#c18d0b'
lighter.col.2 <- "#d4af54"
lighter.col.3 <- "#e3cc91"
```

<style> 
toc {position: fixed; overflow:auto}
body {text-align: justify; color: `r text.col`; font-size: 16px}
a:link {color: `r lighter.col.2`}
a:visited {color: `r lighter.col.2`}
h1.title {color: `r darker.col`  ; font-size: 28px}
h1 {color: `r darker.col`  ; font-size: 24px}
h2 {color: `r lighter.col` ; font-size: 20px}
h3 {color: `r darker.col.2` ; font-size: 18px}
h4 {color: `r text.col` ; font-size: 16px}
.list-group-item.active, .list-group-item.active:focus, .list-group-item.active:hover {background-color: `r darker.col.3`}
.datatables{overflow: auto}
td { white-space: nowrap; }
.nav-pills>li>a {
     color: `r darker.col.3`;}
.nav-pills>li>a:hover, .nav-pills>li>a:focus, .nav-pills>li.active>a, .nav-pills>li.active>a:hover, .nav-pills>li.active>a:focus{color: black;background-color: `r darker.col.3`;}
</style>

```{r librairies and functions, results = "hide", include=F}
# BiocManager::install("mixOmics")
library("DESeq2")
library("rtracklayer")
library("SummarizedExperiment")
library("pheatmap")
library("RColorBrewer")
library("DEGreport")
library("apeglm")
library("ggrepel")
library("GGally")
library("gridExtra")
library("mixOmics")

library("dplyr")
library("ggplot2")
library("factoextra")
library("reshape2")
library("tidyr")
library("splines")
library('gplots')
library(viridis)
library(conflicted)
# install.packages("estimate", repos="http://R-Forge.R-project.org")

'%!in%' <- function(x,y)!('%in%'(x,y))
```

# Objectif

Rechercher le meilleur design pour la recherche de gènes différentiellement exprimés via DESeq2, sur les échantillons LapNet.<br/>
Pour la recherche du meilleur design, on est obligés de travailler sans les échantillons contrôles, dont les données cliniques sont inconnues. On retire également les deux outliers (06-006_pre & 07-003_post).
<br/>
<br/>

```{r creating dataframes}

# colData
coldata <- read.csv('./data/colData_LapNet.csv', sep=";")
coldata$Best_response_2 <- case_when(
  coldata$Best_response == "SD" ~ "SD_PD",
  coldata$Best_response == "PD" ~ "SD_PD", 
  coldata$Best_response == "PR" ~ "PR",
  TRUE ~ NA_character_  # for any unexpected values
)
coldata$Type <- case_when(
  startsWith(coldata$SampleID, "Ctrl") == TRUE ~ "control",
  startsWith(coldata$SampleID, "Ctrl") == FALSE ~ "lapnet")

# Adding the Splines columns for tumor size progression
# 0. Normalize tumor size at C0
source("R_functions/normalize_by_C0.R")
coldata <- normalize_by_C0(coldata)

# 1. Fit natural splines for each patient
source("R_functions/calculate_tumor_spline.R")
coldata <- calculate_tumor_spline(coldata, df = 2)

coldata <- subset( coldata, select = - c(Size_lesion_C0, Size_lesion_C4, Size_lesion_C8, Size_lesion_C12, Days_lesion_C0, Days_lesion_C4, Days_lesion_C8, Days_lesion_C12, Best_response, Size_norm_C0))

# scale and center the numeric columns
numeric_columns <- c('Age', 'Height', 'Weight', 'BMI', 'Size_norm_C4', 'Size_norm_C8', 'Size_norm_C12', 'best_lesion_perc', 'OS', 'PFS', 'Surgery', 'QC_duplication_perc', 'QC_alignedM_Salmon', 'QC_uniq_aligned', 'Purity_Estimate', 'Purity_PUREE', 'tumor_spline_slope', 'tumor_spline_curvature')
for (numeric_col in numeric_columns) {
  coldata[paste0(numeric_col, "_cr")] <- scale(coldata[numeric_col])
}
# convert to factors the non-numeric columns
factor_columns <- colnames(coldata) %!in% numeric_columns & !endsWith(colnames(coldata), '_cr')
coldata[factor_columns] <- lapply(coldata[factor_columns], factor)


# countData (gene counts, not transcript's)
counts_genes <- read.table("./data/salmon.merged.gene_counts.tsv", 
                     header = TRUE, 
                     row.names = 1, 
                     sep = "\t",
                     check.names = FALSE)
count_columns <- colnames(counts_genes)[colnames(counts_genes) != "gene_name"]
# we need integers for DESeq2
counts_genes[count_columns] <- round(counts_genes[count_columns])
#counts_genes <- as.matrix(counts_genes)

# keeping only the protein-coding genes, as we used a protocol capturing only exons (???)
gtf <- import(gft_ref)
gtf_df <- as.data.frame(gtf)
gene_info <- gtf_df[gtf_df$type == "gene", c("gene_id", "gene_type")]
gene_info <- unique(gene_info)
keep_biotype <- c("protein_coding","IG_V_gene","IG_C_gene","IG_J_gene","IG_D_gene","TR_V_gene","TR_J_gene" ,"TR_C_gene","TR_D_gene")
keep_genes <- gene_info[which(gene_info$gene_type %in% keep_biotype), 'gene_id']
count_matrix_pcg <- counts_genes[which(rownames(counts_genes) %in% keep_genes), ]
count_matrix_pcg <- as.matrix(count_matrix_pcg[, count_columns])

coldata <- data.frame(coldata, row.names = count_columns)

coldata <- subset( coldata, select = -c(Age, Height, Weight, BMI, Size_norm_C4, Size_norm_C8, Size_norm_C12, best_lesion_perc, OS, PFS, Surgery, QC_duplication_perc, QC_alignedM_Salmon, QC_uniq_aligned, Purity_Estimate, Purity_PUREE, tumor_spline_slope, tumor_spline_curvature) )

for (col in colnames(coldata)) {
    if (endsWith(col, '_cr')) {
        coldata[[col]] <- as.numeric(as.vector(coldata[[col]]))
    }
}

coldata_lapnet <- coldata[which(coldata$Type == "lapnet"), ]
coldata_lapnet <- subset( coldata_lapnet, select = -c(Type) ) # colonne qui ne prend qu'une valeur
count_matrix_lapnet <- count_matrix_pcg[, which(coldata$Type == "lapnet")]

# Set thresholds
padj.cutoff <- 0.05
lfc.cutoff <- 0.58

```

Checkpoints: <br/>
- nous obtenons `r sum(duplicated(rownames(count_matrix_pcg)))` gène(s) au nom dupliqué, sur un total de `r nrow(count_matrix_pcg)` protein-coding gènes.<br/>
- vérification que les samples sont les mêmes (même nombre et même ordre) entre coldata et la matrice de comptage : `r sum(rownames(coldata) == colnames(count_matrix_pcg)) == length(rownames(coldata))`.<br/>


# Peut-on conserver les échantillons avec une faible QC (06-006_pre & 07-003_post) ?

On a vu sur les ACP que ces deux échantillons sont des outliers dès l'axe 1. Faisons des vérifications supplémentaires avant de décider de les retirer définitivement de l'étude des DEGs.

## Nombre de gènes à zéro counts dans chaque échantillon

```{r cheks on 06-006}

coldata_figures <- coldata

# checking number of genes at 0 for each sample
coldata_figures$nber_0 <- NA
coldata_figures$perc_0 <- NA
n_genes <- nrow(count_matrix_pcg)
for (id in 1:ncol(count_matrix_pcg)) { 
  coldata_figures$nber_0[id] <- sum(count_matrix_pcg[,id] == 0) 
  coldata_figures$perc_0[id] <- coldata_figures$nber_0[id] / n_genes
  }

coldata_figures$row.names <- rownames(coldata_figures)

ggplot(coldata_figures, aes(x = reorder(row.names, perc_0), y = perc_0, fill = Time)) +
     geom_col() +
     labs(title = "LapNet - % of 0 counts per Sample",
          x = "Sample",
          y = "Percentage of genes at 0 count") +
     # ylim(0, 1) +
     theme(axis.text.x = element_text(angle = 45, hjust = 1))

# ggplot(coldata_figures, aes(x = reorder(row.names, nber_0), y = nber_0, fill = Time)) +
#      geom_col() +
#      labs(title = "LapNet - Nb of 0 counts per Sample",
#           x = "Sample",
#           y = "Number of genes at 0 count") +
#      theme(axis.text.x = element_text(angle = 45, hjust = 1))

```

On peut voir que ces deux échantillons ont un pourcentage bien plus élevé de gènes à expression nulle.

## Effet de 06-006_pre & 07-003_post sur le nombre de DEGs (design : ~ Time)

```{r venn DEGs with and without outliers}

dds <- DESeqDataSetFromMatrix(
  countData = count_matrix_lapnet,
  colData = coldata_lapnet,
  design = ~ Time
)
dds <- DESeq(dds)
res <- results(dds, alpha=padj.cutoff, lfcThreshold=lfc.cutoff) #, contrast=c("colX", "factor1", "factor2")) 
resOrdered <- res[order(res$padj), ]
selected_genes_with <- rownames(resOrdered[which(resOrdered$padj < padj.cutoff), ])

dds <- DESeqDataSetFromMatrix(
  countData = count_matrix_lapnet[, rownames(coldata_lapnet) != "06-006_pre"],
  colData = coldata_lapnet[rownames(coldata_lapnet) != "06-006_pre", ],
  design = ~ Time
)
dds <- DESeq(dds)
res <- results(dds, alpha=padj.cutoff, lfcThreshold=lfc.cutoff) #, contrast=c("colX", "factor1", "factor2")) 
resOrdered <- res[order(res$padj), ]
selected_genes_without06 <- rownames(resOrdered[which(resOrdered$padj < padj.cutoff), ])

dds <- DESeqDataSetFromMatrix(
  countData = count_matrix_lapnet[, rownames(coldata_lapnet) != "07-003_post"],
  colData = coldata_lapnet[rownames(coldata_lapnet) != "07-003_post", ],
  design = ~ Time
)
dds <- DESeq(dds)
res <- results(dds, alpha=padj.cutoff, lfcThreshold=lfc.cutoff) #, contrast=c("colX", "factor1", "factor2")) 
resOrdered <- res[order(res$padj), ]
selected_genes_without07 <- rownames(resOrdered[which(resOrdered$padj < padj.cutoff), ])

dds <- DESeqDataSetFromMatrix(
  countData = count_matrix_lapnet[, rownames(coldata_lapnet) != "06-006_pre" & rownames(coldata_lapnet) != "07-003_post"],
  colData = coldata_lapnet[rownames(coldata_lapnet) != "06-006_pre" & rownames(coldata_lapnet) != "07-003_post", ],
  design = ~ Time
)
dds <- DESeq(dds)
res <- results(dds, alpha=padj.cutoff, lfcThreshold=lfc.cutoff) #, contrast=c("colX", "factor1", "factor2")) 
resOrdered <- res[order(res$padj), ]
selected_genes_withoutboth <- rownames(resOrdered[which(resOrdered$padj < padj.cutoff), ])

pour_venn <- list()
pour_venn[['all_samples']] <- selected_genes_with
pour_venn[['wo_06-006']] <- selected_genes_without06
pour_venn[['wo_07-003']] <- selected_genes_without07
pour_venn[['wo_both']] <- selected_genes_withoutboth
venn(pour_venn)

coldata_restricted <- coldata_lapnet[rownames(coldata_lapnet) != "06-006_pre" & rownames(coldata_lapnet) != "07-003_post", ]
count_matrix_restricted <- count_matrix_lapnet[, rownames(coldata_lapnet) != "06-006_pre" & rownames(coldata_lapnet) != "07-003_post"]

coldata_pre <- coldata_restricted[which(coldata_restricted$Time == "pre"), ]
coldata_pre <- subset( coldata_pre, select = -c(Time) ) # colonne qui ne prend qu'une valeur
count_matrix_pre <- count_matrix_restricted[, which(coldata_restricted$Time == "pre")]

```

Conclusion : de nombreux DEGs apparaissent spécifiquement lorsqu'au moins l'un de ces échantillons est présent, il semble donc préférable de les retirer de l'analyse.


# Utilisation du LRT pour choisir le design : pre vs post

```{r forward selection strategy LRT with duplicates pre post}

source("R_functions/check_design_rank.R")
source("R_functions/test_variable_influence_lrt_sequential_duplicates_withVarInt.R")
source("R_functions/plot_sequential_selection_heatmap.R")

duplicates <- list()
duplicates$QC <- c("QC_duplication_perc_cr", "QC_alignedM_Salmon_cr", "QC_uniq_aligned_cr")
duplicates$purity <- c("Purity_Estimate_cr", "Purity_PUREE_cr")
duplicates$status <- c("Death_status", "Prog_status", "Surg_status")
duplicates$ospfs <- c("OS_cr", "PFS_cr", "Surgery_cr")
duplicates$body <- c("Height_cr", "Weight_cr", "BMI_cr")
duplicates$sizelesion <- c("Best_response_2", "Size_norm_C4_cr", "Size_norm_C8_cr", "Size_norm_C12_cr", "best_lesion_perc_cr", "tumor_spline_slope_cr", "tumor_spline_curvature_cr")
duplicates$classif <- c("Classif_collisson", "Classif_moffitt", "Classif_bailey")

# Run sequential selection
sequential_results <- test_variable_influence_lrt_sequential_duplicates_withVarInt(
  count_matrix = count_matrix_restricted,
  coldata = coldata_restricted,
  duplicates = duplicates,
  variables = c("Sex", "Death_status", "Prog_status", "Surg_status", "Classif_collisson", "Classif_moffitt", "Classif_bailey", "Best_response_2", "Age_cr", "Height_cr", "Weight_cr", "BMI_cr", "Size_norm_C4_cr", "best_lesion_perc_cr", "OS_cr", "PFS_cr", "QC_duplication_perc_cr", "QC_alignedM_Salmon_cr", "QC_uniq_aligned_cr", "Purity_Estimate_cr", "Purity_PUREE_cr", "tumor_spline_slope_cr"),  # or NULL for all # removed all variables containing NAs
  var_interest = 'Time',
  padj_cutoff = padj.cutoff,
  lfc_cutoff = lfc.cutoff
)

# View selection order
print(sequential_results$selection_summary)

# Visualize
plot_sequential_selection_heatmap(sequential_results, criterion = "padj_and_lfc")

```



# Utilisation du LRT pour choisir le design : survie pre


## Choix de la variable d'intérêt

```{r forward selection strategy LRT interest variable pre}

source("R_functions/test_variable_influence_lrt.R")

# Run sequential selection
lrt_results <- test_variable_influence_lrt(
  count_matrix = count_matrix_pre,
  coldata = coldata_pre,
  variables = c("Death_status", "Prog_status", "Surg_status", "Best_response_2", "Size_norm_C4_cr", "best_lesion_perc_cr", "OS_cr", "PFS_cr", "tumor_spline_slope_cr"),  # or NULL for all
  padj_cutoff = padj.cutoff,
  lfc_cutoff = lfc.cutoff,
  max_combination_size = 1  # Test singles only
)

# draw the results table
as.matrix(lrt_results$results) %>%
DT::datatable(rownames=F, escape = F, width ='100%',filter="top") %>%
DT::formatStyle(columns = colnames(lrt_results$results),fontSize = '80%')

```

La meilleure variable d'intérêt semble être Prog_status En PLS, elle était également bien placée. 
On pourra également tester OS, en tant que variable quantitative.

## Choix du reste du design

### Avec Prog_status

```{r forward selection strategy LRT with duplicates pre Prog_status}

# with Prog_status
sequential_results <- test_variable_influence_lrt_sequential_duplicates_withVarInt(
  count_matrix = count_matrix_pre,
  coldata = coldata_pre,
  duplicates = duplicates,
  variables = c("Sex", "Death_status", "Surg_status", "Classif_collisson", "Classif_moffitt", "Classif_bailey", "Best_response_2", "Age_cr", "Height_cr", "Weight_cr", "BMI_cr", "Size_norm_C4_cr", "best_lesion_perc_cr", "OS_cr", "PFS_cr", "QC_duplication_perc_cr", "QC_alignedM_Salmon_cr", "QC_uniq_aligned_cr", "Purity_Estimate_cr", "Purity_PUREE_cr", "tumor_spline_slope_cr"),  # or NULL for all
  var_interest = 'Prog_status',
  padj_cutoff = padj.cutoff,
  lfc_cutoff = lfc.cutoff
)
plot_sequential_selection_heatmap(sequential_results, criterion = "padj_and_lfc")

```

### Avec OS

```{r forward selection strategy LRT with duplicates pre OS}

sequential_results <- test_variable_influence_lrt_sequential_duplicates_withVarInt(
  count_matrix = count_matrix_pre,
  coldata = coldata_pre,
  duplicates = duplicates,
  variables = c("Sex", "Death_status", "Prog_status", "Surg_status", "Classif_collisson", "Classif_moffitt", "Classif_bailey", "Best_response_2", "Age_cr", "Height_cr", "Weight_cr", "BMI_cr", "Size_norm_C4_cr", "best_lesion_perc_cr", "PFS_cr", "QC_duplication_perc_cr", "QC_alignedM_Salmon_cr", "QC_uniq_aligned_cr", "Purity_Estimate_cr", "Purity_PUREE_cr", "tumor_spline_slope_cr"),  # or NULL for all
  var_interest = 'OS_cr',
  padj_cutoff = padj.cutoff,
  lfc_cutoff = lfc.cutoff
)
plot_sequential_selection_heatmap(sequential_results, criterion = "padj_and_lfc")

```




# Conclusion et remarques

Le choix définitif du design sera fait dans l'étude des DEGs. <br/>



# Versions of all tools used in this analysis

```{r session info}

sessionInfo()

```
