---
title: "LapNet DEG"
author: "Eugénie Modolo"
date: "`r format(Sys.time(), '%d %B %Y')`"
output:
  html_document:
    df_print: kable
    highlight: default
    number_sections: yes
    self_contained: yes
    theme: default
    toc: yes
    toc_float: no
    toc_depth: 4
editor_options:
  chunk_output_type: console
---

```{r setup, results = "hide", include=F}
#knitr::opts_chunk$set(echo = TRUE)
knitr::opts_chunk$set(echo=FALSE, eval=TRUE, message=FALSE, warning=FALSE, fig.align='center', out.width='100%', cache = F)

path <- "/home/eugenie-modolo/Documents/Lapnet/"
setwd(path)

WKDIR <- paste0(path,"/DE_analysis")
setwd(WKDIR)
```

```{r report colors, results = "hide"}
#color html : https://www.w3schools.com/tags/ref_colornames.asp
text.col      <- 'Black'

darker.col    <- '#666699'
darker.col.2  <- '#8c8cb2'
darker.col.3  <- '#ababc7'
darker.col.4  <- '#d1d1e0'
darker.col.5  <- '#f0f0f5'

lighter.col   <- '#c18d0b'
lighter.col.2 <- "#d4af54"
lighter.col.3 <- "#e3cc91"
```

<style> 
toc {position: fixed; overflow:auto}
body {text-align: justify; color: `r text.col`; font-size: 16px}
a:link {color: `r lighter.col.2`}
a:visited {color: `r lighter.col.2`}
h1.title {color: `r darker.col`  ; font-size: 28px}
h1 {color: `r darker.col`  ; font-size: 24px}
h2 {color: `r lighter.col` ; font-size: 20px}
h3 {color: `r darker.col.2` ; font-size: 18px}
h4 {color: `r text.col` ; font-size: 16px}
.list-group-item.active, .list-group-item.active:focus, .list-group-item.active:hover {background-color: `r darker.col.3`}
.datatables{overflow: auto}
td { white-space: nowrap; }
.nav-pills>li>a {
     color: `r darker.col.3`;}
.nav-pills>li>a:hover, .nav-pills>li>a:focus, .nav-pills>li.active>a, .nav-pills>li.active>a:hover, .nav-pills>li.active>a:focus{color: black;background-color: `r darker.col.3`;}
</style>

```{r librairies and functions, results = "hide", include=F}
library("DESeq2")
library("rtracklayer")
library("SummarizedExperiment")
library("pheatmap")
library("RColorBrewer")
library("dplyr")
library("ggplot2")
library("apeglm")
library("ggrepel")
library("DEGreport")
library("gridExtra")
library("factoextra")

'%!in%' <- function(x,y)!('%in%'(x,y))
```

# Objectif

Etudier les gènes différentiellement exprimés sur les données LapNet.

Remarque : comme un seul individu a une progression de type PD, nous allons grouper cette catégorie avec les individus SD, car le PD devrait 'tirer' les SD vers les moins bons pronostics.

# Vérifications sur le jeu de données entier

Analyse combinée des 23 samples pre et 6 samples post.

```{r creating dataframes}

# colData
coldata <- read.csv('./colData_LapNet.csv', sep=";")
coldata$Best_response_2 <- case_when(
  coldata$Best_response == "SD" ~ "SD_PD",
  coldata$Best_response == "PD" ~ "SD_PD", 
  coldata$Best_response == "PR" ~ "PR",
  TRUE ~ NA_character_  # for any unexpected values
)
# scale and center the numeric columns
numeric_columns <- c('Age', 'Height', 'Weight', 'BMI', 'Size_lesion_C0', 'Size_lesion_C4', 'Size_lesion_C8', 'Size_lesion_C12', 
                     'best_lesion_perc', 'OS', 'PFS', 'Surgery', 'QC_duplication_perc', 'QC_aligned_M', 'QC_uniq_aligned')
for (numeric_col in numeric_columns) {
  coldata[paste0(numeric_col, "_cr")] <- scale(coldata[numeric_col])
}
#coldata[paste0(numeric_columns, "_cr")] <- lapply(coldata[numeric_columns], scale)
# convert to factors the non-numeric columns
factor_columns <- colnames(coldata) %!in% numeric_columns
coldata[factor_columns] <- lapply(coldata[factor_columns], factor)

# countData (gene counts, not transcript's)
counts_genes <- read.table("./results_rnaseq_NFcore/salmon.merged.gene_counts.tsv", 
                     header = TRUE, 
                     row.names = 1, 
                     sep = "\t",
                     check.names = FALSE)
count_columns <- colnames(counts_genes)[colnames(counts_genes) != "gene_name"]
# we need integers for DESeq2
counts_genes[count_columns] <- round(counts_genes[count_columns])
#counts_genes <- as.matrix(counts_genes)

# keeping only the protein-coding genes, as we used a protocol capturing only exons
gtf <- import('/home/eugenie-modolo/Documents/Reference_files/gencode.v49.chr_patch_hapl_scaff.annotation.gtf')
gtf_df <- as.data.frame(gtf)
gene_info <- gtf_df[gtf_df$type == "gene", c("gene_id", "gene_type")]
gene_info <- unique(gene_info)
keep_biotype <- c("protein_coding","IG_V_gene","IG_C_gene","IG_J_gene","IG_D_gene","TR_V_gene","TR_J_gene" ,"TR_C_gene","TR_D_gene")
keep_genes <- gene_info[which(gene_info$gene_type %in% keep_biotype), 'gene_id']
count_matrix_pcg <- counts_genes[which(rownames(counts_genes) %in% keep_genes), ]

count_matrix <- as.matrix(count_matrix_pcg[, count_columns])
rownames(count_matrix) <- count_matrix_pcg$gene_name  # Gene names become row names
print(c('checkpoint, number of duplicated genes: ', sum(duplicated(rownames(count_matrix)))))
# dup_genes <- count_matrix_pcg[duplicated(count_matrix_pcg$gene_name),'gene_name']
# rownames(count_matrix_pcg)[count_matrix_pcg$gene_name == 'TUBB']

basic_coldata <- data.frame(coldata, row.names = count_columns)
# checking that the rows of the metadata table and the columns of the expression matrix must have the same name and same order
print(c('checkpoint, TRUE if data importation is correct: ', sum(rownames(basic_coldata) == colnames(count_matrix)) == length(rownames(basic_coldata))))

```

## Vérifications sur le jeu de données global 

```{r data overview}

# Set thresholds
padj.cutoff <- 0.05
lfc.cutoff <- 0.58

dds_sex <- DESeqDataSetFromMatrix(
  countData = count_matrix,
  colData = basic_coldata,
  design = ~ Sex
)

dds_sex <- DESeq(dds_sex)

norm.count <- as.data.frame(counts(dds_sex, normalized=TRUE))

res_sex <- results(dds_sex, alpha=padj.cutoff) #, contrast=c("colX", "factor1", "factor2")) 
# summary(res_sex)

# checking the DESeq2 dispersion 
plotDispEsts(dds_sex, main="DESeq2 dispersion plot")

# looking at the number of outliers
boxplot(log10(assays(dds_sex)[["cooks"]]), range=0, las=2, main="Number of outliers (attribute 'Sex'): Cooks' distance")

```

## PCAs méthode 1 : {.tabset}

### axis 1/2

```{r PCA ax1-2 v1, fig.width=12, fig.height=6}

rld <- rlog(dds_sex, blind=TRUE)
myPalette <- colorRampPalette(rev(brewer.pal(11, "Spectral")))
to_be_plotted <- c("SampleID", "Time", "Age", "Sex", "BMI", "Size_lesion_C0", "best_lesion_perc", "OS", "Death_status", "PFS", "Prog_status", "Surg_status", "QC_duplication_perc", "QC_aligned_M", "QC_uniq_aligned", "Best_response_2")

# create_myPCAplots_withLegend <- function(df, column, PCx, PCy) {
#   pcaData <- plotPCA(rld, intgroup=column, pcsToUse=c(PCx,PCy), returnData=TRUE) #, ntop=1000)
#   percentVar <- round(100 * attr(pcaData, "percentVar"))
#   x <- paste0('PC', PCx)
#   y <- paste0('PC', PCy)
#   if (column %in% numeric_columns) {
#     sc_color <- scale_colour_gradientn(colours = myPalette(100), limits=c(min(df[,which(colnames(df) == column)]), max(df[,which(colnames(df) == column)])))
#     return(ggplot(pcaData, aes(.data[[x]], .data[[y]], color=group, label=rownames(df))) +
#     geom_point(size=3) +
#     xlab(paste0("PC", PCx, ": ", percentVar[1], "% variance")) +
#     ylab(paste0("PC", PCy, ": ", percentVar[2], "% variance")) + 
#     labs(color=column) +
#     #geom_text(aes(label=rownames(df)),hjust=.5, vjust=-.8, size=3) +
#     geom_text_repel(hjust="top", vjust="top") +
#     geom_density2d(alpha=.5) +
#     coord_fixed() +
#     sc_color)
#   }
#   else {
#     return(ggplot(pcaData, aes(.data[[x]], .data[[y]], color=group, label=rownames(df))) +
#     geom_point(size=3) +
#     xlab(paste0("PC", PCx, ": ", percentVar[1], "% variance")) +
#     ylab(paste0("PC", PCy, ": ", percentVar[2], "% variance")) + 
#     labs(color=column) +
#     geom_text_repel(hjust="top", vjust="top") +
#     geom_density2d(alpha=.5) +
#     coord_fixed())
#   }
# }

create_myPCAplots <- function(df, column, PCx, PCy) {
  pcaData <- plotPCA(rld, intgroup=column, pcsToUse=c(PCx,PCy), returnData=TRUE) #, ntop=1000)
  percentVar <- round(100 * attr(pcaData, "percentVar"))
  percent_x <- paste0(percentVar[1], "%")
  percent_y <- paste0(percentVar[2], "%")
  x <- paste0('PC', PCx)
  y <- paste0('PC', PCy)
  if (column %in% numeric_columns) {
    sc_color <- scale_colour_gradientn(colours = myPalette(100), limits=c(min(df[,which(colnames(df) == column)]), max(df[,which(colnames(df) == column)])))
    pca_plot <- ggplot(pcaData, aes(.data[[x]], .data[[y]], color=group, label=rownames(df))) +
    geom_point(size=3) +
    ggtitle(column) +
    # theme(plot.title = element_text(hjust=0.95, vjust=0.15, margin = margin(t = -20, b = 10, r = 5), size=11),
    theme(plot.title = element_text(margin = margin(t = 10, b = -20), size=11), legend.position="none", axis.title.x=element_blank(), axis.text.x=element_blank(), axis.ticks.x=element_blank(), axis.title.y=element_blank(), axis.text.y=element_blank(), axis.ticks.y=element_blank(), plot.margin = unit(c(1, 1, 1, 1), "mm")) +
    geom_text_repel(hjust="top", vjust="top") +
    geom_density2d(alpha=.5) +
    coord_fixed() +
    sc_color
    return(list("plot" = pca_plot, "PCx" = percent_x, "PCy" = percent_y))
  }
  else {
    pca_plot <- ggplot(pcaData, aes(.data[[x]], .data[[y]], color=group, label=rownames(df))) +
    geom_point(size=3) +
    ggtitle(column) +
    theme(plot.title = element_text(margin = margin(t = 10, b = -20), size=11), legend.position="none", axis.title.x=element_blank(), axis.text.x=element_blank(), axis.ticks.x=element_blank(), axis.title.y=element_blank(), axis.text.y=element_blank(), axis.ticks.y=element_blank(), plot.margin = unit(c(1, 1, 1, 1), "mm")) +
    geom_text_repel(hjust="top", vjust="top") +
    geom_density2d(alpha=.5) +
    coord_fixed()
    return(list("plot" = pca_plot, "PCx" = percent_x, "PCy" = percent_y))
  }
}

plot_list <- list()
for (column in to_be_plotted) {
  newlist <- create_myPCAplots(basic_coldata, column, 1, 2)
  plot_list[[column]] <- newlist$plot
  perc_expliq_x <- newlist$PCx
  perc_expliq_y <- newlist$PCy
}
grid.arrange(grobs = plot_list, ncol = 4, nrow = 4)

```

% de variance expliquée : axe des X : `r perc_expliq_x`, axe des Y : `r perc_expliq_y`

Légende pour les variables quantitatives : bleu foncé = valeur min, rouge foncé = valeur max, jaune = milieu

<br/>
<br/>

### axis 1/3
```{r PCA ax1-3 v1, fig.width=13, fig.height=20}

plot_list <- list()
for (column in to_be_plotted) {
  newlist <- create_myPCAplots(basic_coldata, column, 1, 3)
  plot_list[[column]] <- newlist$plot
  perc_expliq_x <- newlist$PCx
  perc_expliq_y <- newlist$PCy
}
grid.arrange(grobs = plot_list, ncol = 4, nrow = 4)

```

% de variance expliquée : axe des X : `r perc_expliq_x`, axe des Y : `r perc_expliq_y`

Légende pour les variables quantitatives : bleu foncé = valeur min, rouge foncé = valeur max, jaune = milieu

<br/>
<br/>

### axis 1/4
```{r PCA ax1-4 v1, fig.width=13, fig.height=20}

plot_list <- list()
for (column in to_be_plotted) {
  newlist <- create_myPCAplots(basic_coldata, column, 1, 4)
  plot_list[[column]] <- newlist$plot
  perc_expliq_x <- newlist$PCx
  perc_expliq_y <- newlist$PCy
}
grid.arrange(grobs = plot_list, ncol = 4, nrow = 4)

```

% de variance expliquée : axe des X : `r perc_expliq_x`, axe des Y : `r perc_expliq_y`

Légende pour les variables quantitatives : bleu foncé = valeur min, rouge foncé = valeur max, jaune = milieu

<br/>
<br/>

### axis 1/5
```{r PCA ax1-5 v1, fig.width=13, fig.height=20}

plot_list <- list()
for (column in to_be_plotted) {
  newlist <- create_myPCAplots(basic_coldata, column, 1, 5)
  plot_list[[column]] <- newlist$plot
  perc_expliq_x <- newlist$PCx
  perc_expliq_y <- newlist$PCy
}
grid.arrange(grobs = plot_list, ncol = 4, nrow = 4)

```

% de variance expliquée : axe des X : `r perc_expliq_x`, axe des Y : `r perc_expliq_y`

Légende pour les variables quantitatives : bleu foncé = valeur min, rouge foncé = valeur max, jaune = milieu

<br/>
<br/>

## PCAs méthode 2 : {.tabset}

### axis 1/2

```{r PCA ax1-2, fig.width=13, fig.height=20}

# rld <- rlog(dds_sex, blind=TRUE)
# myPalette <- colorRampPalette(rev(brewer.pal(11, "Spectral")))
# to_be_plotted <- c("SampleID", "Time", "Age", "Sex", "BMI", "Size_lesion_C0", "best_lesion_perc", "OS", "Death_status", "PFS", "Prog_status", "Surg_status", "QC_duplication_perc", "QC_aligned_M", "QC_uniq_aligned", "Best_response_2")

rld_mat <- assay(rld)
pca <- prcomp(t(rld_mat))#, scale=TRUE) # renvoit une erreur "impossible de standardiser une constante/une colonne nulle"
df <- cbind(basic_coldata, pca$x)

create_myPCAplots <- function(df, column, PCx, PCy) {
  x <- paste0('PC', PCx)
  y <- paste0('PC', PCy)
  if (column == 'SampleID') {
    return(ggplot(df) +
      geom_point(aes(x=.data[[x]], y=.data[[y]], color=.data[[column]])) +
      geom_text_repel(aes(x=.data[[x]], y=.data[[y]], label=rownames(df)), hjust="top", vjust="top") +
      theme(legend.title=element_blank()) +
      ggtitle(column))
  }
  else if (column %in% numeric_columns) {
    sc_color <- scale_colour_gradientn(colours = myPalette(100), limits=c(min(df[,which(colnames(df) == column)]), max(df[,which(colnames(df) == column)])))
    return(ggplot(df) +
      geom_point(aes(x=.data[[x]], y=.data[[y]], color=.data[[column]])) +
      ggtitle(column) +
      #geom_text_repel(aes(x=.data[[x]], y=.data[[y]], label=rownames(df)), hjust="top", vjust="top") +
      theme(legend.title=element_blank()) +
      sc_color)
  }
  else {
    return(ggplot(df) +
      geom_point(aes(x=.data[[x]], y=.data[[y]], color=.data[[column]])) +
      #geom_text_repel(aes(x=.data[[x]], y=.data[[y]], label=rownames(df)), hjust="top", vjust="top") +
      theme(legend.title=element_blank()) +
      ggtitle(column))
  }
}

plot_list <- list()
for (column in to_be_plotted) {
  plot_list[[column]] <- create_myPCAplots(df, column, 1, 2)
}
grid.arrange(grobs = plot_list, ncol = 4, nrow = 4)

```

<br/>
<br/>

### axis 1/3
```{r PCA ax1-3, fig.width=13, fig.height=20}

plot_list <- list()
for (column in to_be_plotted) {
  plot_list[[column]] <- create_myPCAplots(df, column, 1, 3)
}
grid.arrange(grobs = plot_list, ncol = 4, nrow = 4)

```

<br/>
<br/>

### axis 1/4
```{r PCA ax1-4, fig.width=13, fig.height=20}

plot_list <- list()
for (column in to_be_plotted) {
  plot_list[[column]] <- create_myPCAplots(df, column, 1, 4)
}
grid.arrange(grobs = plot_list, ncol = 4, nrow = 4)

```

<br/>
<br/>

### axis 1/5
```{r PCA ax1-5, fig.width=13, fig.height=20}

plot_list <- list()
for (column in to_be_plotted) {
  plot_list[[column]] <- create_myPCAplots(df, column, 1, 5)
}
grid.arrange(grobs = plot_list, ncol = 4, nrow = 4)

```

<br/>
<br/>

### scree plot
```{r PCA scree plot}

# rld_mat <- assay(rld)
# pca <- prcomp(t(rld_mat))
fviz_eig(pca)

```

<br/>
<br/>

### contributions of individual samples to PCs 1-6
```{r PCA contribution of samples}

plot_list <- list()
for (axe in 1:6) {
  plot_list[[axe]] <- fviz_contrib(pca, choice = "ind", axes = axe, ggtheme = theme_minimal() + theme(axis.text.x=element_text(size=8, angle=45)) )
}
grid.arrange(grobs = plot_list, ncol=2, nrow=3)

```

<br/>
<br/>


## Hierarchical Clustering Heatmaps : 

```{r heatmaps}

rld_cor_p <- cor(rld_mat)
pheatmap(rld_cor_p, main="pairwise Pearson correlations")

rld_cor_s <- cor(rld_mat, method="spearman")
pheatmap(rld_cor_s, main="pairwise Spearman correlations")

```

# Versions of all tools used in the DE analysis

```{r session info}

sessionInfo()

```
