---
title: "LapNet DEGs - avec DESeq2"
author: "Eugénie Modolo"
date: "`r format(Sys.time(), '%d %B %Y')`"
output:
  html_document:
    df_print: kable
    highlight: default
    number_sections: yes
    self_contained: yes
    theme: default
    toc: yes
    toc_float: no
    toc_depth: 4
editor_options:
  chunk_output_type: console
---

<!--
SPDX-FileCopyrightText: 2026 Eugenie Modolo <eugenie.modolo@lyon.unicancer.fr>

SPDX-License-Identifier: AGPL-3.0-or-later
-->

```{r setup, results = "hide", include=F}
#knitr::opts_chunk$set(echo = TRUE)
knitr::opts_chunk$set(echo=FALSE, eval=TRUE, message=FALSE, warning=FALSE, fig.align='center', fig.width = 5, fig.height = 4, out.width='100%', dpi = 150, cache = F)

path <- "/home/eugenie-modolo/Documents/Lapnet/"
# setwd(path)
knitr::opts_knit$set(root.dir = path)

# WKDIR <- paste0(path,"/DE_analysis")
# setwd(WKDIR)

# Use Arial for the figures (downloaded with: apt-get install ttf-mscorefonts-installer)
library(showtext)
font_add("Arial", regular = "/usr/share/fonts/truetype/msttcorefonts/Arial.ttf")  # path vary by OS
showtext_auto()
showtext_opts(dpi = 150)   # match dpi above, critical for showtext sizing
# Set globally for all ggplot2 figures
library(ggplot2)
theme_set(theme_minimal(base_family = "Arial", base_size = 9))  
# Set globally for all base plots
knitr::knit_hooks$set(set_par = function(before, options, envir) {
  if (before) {
    par(family = "Arial", cex = 0.7)
  }
})
knitr::opts_chunk$set(set_par = TRUE)
```

```{r report colors, results = "hide"}
#color html : https://www.w3schools.com/tags/ref_colornames.asp
text.col      <- 'Black'

darker.col    <- '#666699'
darker.col.2  <- '#8c8cb2'
darker.col.3  <- '#ababc7'
darker.col.4  <- '#d1d1e0'
darker.col.5  <- '#f0f0f5'

lighter.col   <- '#c18d0b'
lighter.col.2 <- "#d4af54"
lighter.col.3 <- "#e3cc91"
```

<style> 
toc {position: fixed; overflow:auto}
body {text-align: justify; color: `r text.col`; font-size: 16px}
a:link {color: `r lighter.col.2`}
a:visited {color: `r lighter.col.2`}
h1.title {color: `r darker.col`  ; font-size: 28px}
h1 {color: `r darker.col`  ; font-size: 24px}
h2 {color: `r lighter.col` ; font-size: 20px}
h3 {color: `r darker.col.2` ; font-size: 18px}
h4 {color: `r text.col` ; font-size: 16px}
.list-group-item.active, .list-group-item.active:focus, .list-group-item.active:hover {background-color: `r darker.col.3`}
.datatables{overflow: auto}
td { white-space: nowrap; }
.nav-pills>li>a {
     color: `r darker.col.3`;}
.nav-pills>li>a:hover, .nav-pills>li>a:focus, .nav-pills>li.active>a, .nav-pills>li.active>a:hover, .nav-pills>li.active>a:focus{color: black;background-color: `r darker.col.3`;}
</style>

```{r librairies and functions, results = "hide", include=F}
# BiocManager::install("mixOmics")
library("DESeq2")
library("rtracklayer")
library("SummarizedExperiment")
library("pheatmap")
library("RColorBrewer")
library("DEGreport")
library("apeglm")
library("ggrepel")
library("GGally")
library("gridExtra")
library("mixOmics")
library(fgsea)
library(clusterProfiler)

library("dplyr")
# library("ggplot2")
library('gplots')
library("gridExtra")
library("factoextra")
library(msigdbr)
library("reshape2")
library("tidyr")
library("splines")
library("ComplexHeatmap")
library(circlize)
library(viridis)
library(conflicted)
library(ggpubr)
library(enrichplot)
library(biomaRt)
library(pathview)
library(tibble)
library(org.Hs.eg.db)
# install.packages("estimate", repos="http://R-Forge.R-project.org")

# if (!require(devtools)) install.packages("devtools")
# devtools::install_github("gaospecial/ggVennDiagram")
library("ggVennDiagram")

'%!in%' <- function(x,y)!('%in%'(x,y))
```

# Objectif

Etudier les gènes différentiellement exprimés sur les données LapNet.<br/> 


```{r creating dataframes}

# colData
coldata <- read.csv('./colData_LapNet.csv', sep=";")
coldata$Best_response_2 <- case_when(
  coldata$Best_response == "SD" ~ "SD_PD",
  coldata$Best_response == "PD" ~ "SD_PD", 
  coldata$Best_response == "PR" ~ "PR",
  TRUE ~ NA_character_  # for any unexpected values
)
coldata$Type <- case_when(
  startsWith(coldata$SampleID, "Ctrl") == TRUE ~ "control",
  startsWith(coldata$SampleID, "Ctrl") == FALSE ~ "lapnet")


coldata <- subset( coldata, select = - c(Size_lesion_C0, Size_lesion_C4, Size_lesion_C8, Size_lesion_C12, Days_lesion_C0, Days_lesion_C4, Days_lesion_C8, Days_lesion_C12, Best_response))


# scale and center the numeric columns
numeric_columns <- c('Age', 'Height', 'Weight', 'BMI', 'best_lesion_perc', 'OS', 'PFS', 'Surgery', 'QC_duplication_perc', 'QC_alignedM_Salmon', 'QC_uniq_aligned', 'Purity_Estimate', 'Purity_PUREE')
for (numeric_col in numeric_columns) {
  coldata[paste0(numeric_col, "_cr")] <- scale(coldata[numeric_col])
}
# convert to factors the non-numeric columns
factor_columns <- colnames(coldata) %!in% numeric_columns & !endsWith(colnames(coldata), '_cr')
coldata[factor_columns] <- lapply(coldata[factor_columns], factor)


# countData (gene counts, not transcript's)
counts_genes <- read.table("./results_rnaseq_NFcore/salmon.merged.gene_counts.tsv", 
                     header = TRUE, 
                     row.names = 1, 
                     sep = "\t",
                     check.names = FALSE)
count_columns <- colnames(counts_genes)[colnames(counts_genes) != "gene_name"]
# we need integers for DESeq2
counts_genes[count_columns] <- round(counts_genes[count_columns])
#counts_genes <- as.matrix(counts_genes)

# keeping only the protein-coding genes, as we used a protocol capturing only exons
gtf <- import('/home/eugenie-modolo/Documents/Reference_files/gencode.v49.primary_assembly.annotation.gtf')
gtf_df <- as.data.frame(gtf)
gene_info <- gtf_df[gtf_df$type == "gene", c("gene_id", "gene_type")]
gene_info <- unique(gene_info)
keep_biotype <- c("protein_coding","IG_V_gene","IG_C_gene","IG_J_gene","IG_D_gene","TR_V_gene","TR_J_gene" ,"TR_C_gene","TR_D_gene")
keep_genes <- gene_info[which(gene_info$gene_type %in% keep_biotype), 'gene_id']
count_matrix_pcg <- counts_genes[match(keep_genes, rownames(counts_genes)), ]
count_matrix_pcg <- as.matrix(count_matrix_pcg[, count_columns])

coldata <- data.frame(coldata, row.names = count_columns)

coldata <- subset( coldata, select = -c(Purity_Estimate, Purity_PUREE, QC_duplication_perc, QC_alignedM_Salmon, QC_uniq_aligned) )

for (col in colnames(coldata)) {
    if (endsWith(col, '_cr')) {
        coldata[[col]] <- as.numeric(as.vector(coldata[[col]]))
    }
}

# creating the pre-post and pre data
coldata_restricted <- coldata[rownames(coldata) != "06-006_pre" & rownames(coldata) != "07-003_post", ]
count_matrix_restricted <- count_matrix_pcg[, which(rownames(coldata) != "06-006_pre" & rownames(coldata) != "07-003_post")]

coldata_lapnet <- coldata_restricted[which(coldata_restricted$Type == "lapnet"), ]
coldata_lapnet <- subset( coldata_lapnet, select = -c(Type) ) # colonne qui ne prend qu'une valeur
count_matrix_lapnet <- count_matrix_restricted[, which(coldata_restricted$Type == "lapnet")]

coldata_pre <- coldata_lapnet[which(coldata_lapnet$Time == "pre"), ]
coldata_pre <- subset( coldata_pre, select = -c(Time) ) # colonne qui ne prend qu'une valeur
count_matrix_pre <- count_matrix_lapnet[, which(coldata_lapnet$Time == "pre")]

# Set thresholds
padj.cutoff <- 0.05
lfc.cutoff <- 0.58
set.seed(42)

```

Checkpoints: <br/>
- nous obtenons `r sum(duplicated(rownames(count_matrix_restricted)))` gène(s) au nom dupliqué, sur un total de `r nrow(count_matrix_restricted)` protein-coding gènes.<br/>
- vérification que les samples sont les mêmes (même nombre et même ordre) entre coldata et la matrice de comptage : `r sum(rownames(coldata_restricted) == colnames(count_matrix_restricted)) == length(rownames(coldata_restricted))`.<br/>


# DEGs pre vs post

## Recherche de DEGs

### Choix du design (sans les contrôles) {.tabset}

Design 1 : ~ Time <br/>
Design 2 : ~ Classif_bailey + Time <br/>
Design 3 : ~ Purity_Estimate_cr + Classif_bailey + Time <br/>

```{r DEGs 3 designs pre post, results='asis', echo=FALSE}

design_1 <- as.formula("~ Time")
design_2 <- as.formula("~ Classif_bailey + Time")
design_3 <- as.formula("~ Purity_Estimate_cr + Classif_bailey + Time")

designs <- list(
  design_1 = design_1,
  design_2 = design_2,
  design_3 = design_3
)

selected_genes_list <- list()
norm.count_list <- list()
res_list <- list()
for (i in 1:3) {
  design_name <- paste0("design_", i)
  dds <- DESeqDataSetFromMatrix(
    countData = count_matrix_lapnet,
    colData = coldata_lapnet,
    design = designs[[design_name]]
  )
  dds$Time <- relevel(dds$Time, ref = "pre")
  dds <- DESeq(dds)
  norm.count <- assay(vst(dds, blind=FALSE))
  norm.count_list[[design_name]] <- norm.count
  res <- results(dds, alpha=padj.cutoff, lfcThreshold=lfc.cutoff) #, contrast=c("colX", "factor1", "factor2")) 
  res_list[[design_name]] <- res
  resOrdered <- res[order(res$padj), ]
  selected_genes <- rownames(resOrdered[which(resOrdered$padj < padj.cutoff), ])
  selected_genes_list[[design_name]] <- selected_genes
}

ggVennDiagram(selected_genes_list, label_alpha = 0) + 
  ggplot2::scale_fill_gradient(low="blue",high = "red")

# function to create the heatmap of DEGs for the whole file
clust <- function(norm.count, coldata, graph_name, q=0){
  # if q = 0.95, clustering is done from the normalised expression of the top 5% most variant genes
  
  # # top genes
  # vari <- apply(norm.count, 1, mad)
  # top <- which(vari > quantile(vari, q))
  # 
  # ## mad values for prot object
  # MAD <- as.data.frame(cbind(MAD=vari, MADtop5pc=FALSE))
  # rownames(MAD) <- names(vari)
  # MAD$MADtop5pc[top] <- TRUE
  
  ## cluster data
  matrix_heatmap <- as.matrix(norm.count)
  annot <- coldata[colnames(matrix_heatmap),]
  
  ## cluster colors & legend
  if (startsWith(graph_name, 'pre post')) {
    purity_col <- colorRamp2(c(min(as.numeric(coldata$Purity_Estimate_cr)), mean(as.numeric(coldata$Purity_Estimate_cr)), max(as.numeric(coldata$Purity_Estimate_cr))), c("white", "orange", "red")) # rainbow(length(unique(coldata$Purity_Estimate_cr)))
    # names(purity_col) <- sort(unique(coldata$Purity_Estimate_cr))
    Bailey_col <- c("cyan","blue","green","black")
    names(Bailey_col) <- c("ADEX","Immunogenic","Progenitor","Squamous")
    time_col <- c("yellow", "magenta")
    names(time_col) <- c("pre", "post")
    
    column_ha = HeatmapAnnotation(
      Bailey=coldata$Classif_bailey,
      Purity=as.numeric(coldata$Purity_Estimate_cr),
      Time=coldata$Time,
      col=list(Time=time_col, Bailey=Bailey_col, Purity=purity_col)
      )
  }
  else if (startsWith(graph_name, 'control')) {
    type_col <- c("cyan","black")
    names(type_col) <- c("lapnet","control")
    time_col <- c("yellow", "magenta")
    names(time_col) <- c("pre", "post")
    column_ha = HeatmapAnnotation(
      Type=coldata$Type,
      Time=coldata$Time,
      col=list(Time=time_col,Type=type_col)
      )
  }
  else { # pre
    OS_col <- colorRamp2(c(min(as.numeric(coldata$OS_cr)), mean(as.numeric(coldata$OS_cr)), max(as.numeric(coldata$OS_cr))), c("white", "orange", "red"))
    ProgStat_col <- c("cyan","black")
    names(ProgStat_col) <- c("0", "1")
    Collisson_col <- c("yellow","magenta","green")
    names(Collisson_col) <- c("Classical","Exocrine-like","QM")
    column_ha = HeatmapAnnotation(
      OS=as.numeric(coldata$OS_cr),
      ProgStatus=coldata$Prog_status,
      Collisson=coldata$Classif_collisson,
      col=list(Collisson=Collisson_col,OS=OS_col,ProgStatus=ProgStat_col)
      )
  }
  
  
  ## heatmap
  heatmap <-  Heatmap(matrix_heatmap, name = graph_name, # matrix_heatmap[top,]
                      row_split = 2, column_split = 2,
                      row_title = NULL,
                      row_gap = unit(2, "mm"), border = TRUE,
                      show_row_names = FALSE,
                      column_title = graph_name,
                      col = colorRampPalette(rev(brewer.pal(9, "RdBu")))(50),
                      clustering_distance_columns  = "pearson",
                      clustering_method_columns = "ward.D2",
                      clustering_distance_rows  = "pearson",
                      clustering_method_rows = "ward.D2",
                      top_annotation = column_ha)
  
  ## partitions
  # hc <- hclust(as.dist(1-cor(matrix_heatmap[top,],method = "pearson")), method = "ward.D2")
  # allct <- NULL
  # for(n in 2:4){
  #   ct <- cutree(hc,n)
  #   allct <- rbind(allct,ct[rownames(annot)])
  # }
  # rownames(allct) <- paste0(2:4,"_clusters")
  # annot <- cbind(annot, t(allct))
  # 
  # # tests
  # varcol <- c("Time","Classif_bailey","Prog_status","Classif_collisson")
  # varcol <- varcol[varcol %in% names(annot)]
  # clcol <- paste0(2:4,"_clusters")
  # #allcol = c(varcol,clcol)
  # M <- matrix(NA, nrow=length(clcol), ncol=length(varcol))
  # aa <- annot[, c(clcol, varcol)]
  # for(i in 1:length(clcol))
  #   for(j in 1:length(varcol)){
  #     M[i,j]  <- suppressWarnings(chisq.test(aa[, clcol[i]], aa[,varcol[j]])$p.value)
  #   }
  # rownames(M) <- clcol
  # colnames(M) <- varcol
  # return(list(heatmap=heatmap, vari=vari, MAD=MAD, annot=annot, test=format(M,scientific=T,digits=3)))
  return(list(heatmap=heatmap))
}

for ( i in 1:3 ) {
  cat('\n\n')
  design_name <- paste0("design_", i)
  cat("#### ", design_name, " \n\n")
  cat(c("number of DEGs found :", length(selected_genes_list[[design_name]]), '\n\n'))
  DEGs_gene_symbols <- counts_genes$gene_name[match(selected_genes_list[[design_name]], rownames(counts_genes))]
  genes_ENSG <- row.names(norm.count_list[[design_name]])[match(selected_genes_list[[design_name]], rownames(norm.count_list[[design_name]]), nomatch = 0)]
  cat("DEGs found: \n\n")
  cat(c("ENSG id: ", genes_ENSG, '\n\n'))
  cat(c("gene symbols: ", DEGs_gene_symbols, '\n\n'))
  
  # Volcano plots without shrink
  res_list[[design_name]]$type <- case_when(
  res_list[[design_name]]$log2FoldChange < -lfc.cutoff & res_list[[design_name]]$padj <= padj.cutoff ~ "Down",
  res_list[[design_name]]$log2FoldChange > lfc.cutoff & res_list[[design_name]]$padj <= padj.cutoff ~ "Up",
  # abs(res_list[[design_name]]$log2FoldChange) < lfc.cutoff & res_list[[design_name]]$padj <= padj.cutoff ~ "Not Variable",
  is.na(res_list[[design_name]]$log2FoldChange) ~ "Not Variable",
  is.na(res_list[[design_name]]$padj) ~ "Not Variable",
  res_list[[design_name]]$padj > padj.cutoff ~ "Not Significant")
  
  res_list[[design_name]]$gene_name <- counts_genes$gene_name[match(rownames(res_list[[design_name]]), rownames(counts_genes))]
  res_list[[design_name]] <- res_list[[design_name]][order(res_list[[design_name]]$padj), ]
  
  plot <- ggplot(res_list[[design_name]], aes(x = log2FoldChange, y = -log10(padj), color = type)) +
    geom_point(alpha = 0.6, size = 1.5) +
    scale_color_manual(values = c("Up" = "coral1", "Down" = "cornflowerblue", "Not Significant" = "gray")) + # "Not Variable" = "black",
    geom_vline(xintercept = c(-lfc.cutoff, lfc.cutoff), linetype = "dashed", color = "black") +
    geom_hline(yintercept = -log10(padj.cutoff), linetype = "dashed", color = "black") +
    
    # Label top 10 DEGs
    geom_text_repel(data = res_list[[design_name]][1:10,], aes(label = gene_name), size = 3, force = 2) +
    
    # Highlight NTN1
    geom_point(data = res_list[[design_name]][res_list[[design_name]]$gene_name == 'NTN1',], shape = 21, size = 4, stroke = 1.5, color = "black", fill = NA) +
    geom_text_repel(data = res_list[[design_name]][res_list[[design_name]]$gene_name == 'NTN1',], aes(label = gene_name), size = 4, color = "black", fontface = "bold") +
    
    theme_minimal(base_size = 13) +
    labs(title = paste('pre post', design_name),
         x = "Log2FoldChange",
         y = "-log10(padj)",
         color = "DEG Status")
  print(plot)
  
  # heatmap of the different designs
  matrix_heatmap <- norm.count_list[[design_name]][match(genes_ENSG, row.names(norm.count_list[[design_name]])),]
  matrix_heatmap_scaled <- t(scale(t(matrix_heatmap)))
  rownames(matrix_heatmap_scaled) <- DEGs_gene_symbols
  clust_heatmap <- clust(matrix_heatmap_scaled, coldata_lapnet, paste('pre post', design_name))
  draw(clust_heatmap$heatmap)

  cat("\n\n")
}


# # Volcano plot shrinked
# with(resLFCordered, plot(log2FoldChange, -log10(padj), pch=20, main="Volcano plot design2 shrinked", cex=0.5))
# with(subset(resLFCordered, padj<.05 ), points(log2FoldChange, -log10(padj), pch=20, col="red", cex=0.5))
# with(subset(resLFCordered, abs(log2FoldChange)>0.58), points(log2FoldChange, -log10(padj), pch=20, col="grey", cex=0.5))
# with(subset(resLFCordered, padj <.05 & abs(log2FoldChange)>0.58), points(log2FoldChange, -log10(padj), pch=20, col="green", cex=0.5))

```

Conclusion : le design 2 a un heatmap qui semble séparer au mieux les pre et post.

<br/>
<br/>

### DEGs avec les échantillons contrôle

Design : ~ Type + Time <br/>

```{r DEGs 3 designs pre post control lapnet, results='asis', echo=FALSE}

dds <- DESeqDataSetFromMatrix(
  countData = count_matrix_restricted,
  colData = coldata_restricted,
  design = ~ Type + Time
)
dds$Time <- relevel(dds$Time, ref = "pre")
dds <- DESeq(dds)
norm.count <- assay(vst(dds, blind=FALSE))
res <- results(dds, alpha=padj.cutoff, lfcThreshold=lfc.cutoff) #, contrast=c("colX", "factor1", "factor2")) 
resOrdered <- res[order(res$padj), ]
selected_genes <- rownames(resOrdered[which(resOrdered$padj < padj.cutoff), ])


cat(c("number of DEGs found :", length(selected_genes), '\n\n'))
DEGs_gene_symbols <- counts_genes$gene_name[match(selected_genes, rownames(counts_genes))]
genes_ENSG <- row.names(norm.count)[match(selected_genes, rownames(norm.count), nomatch = 0)]
cat("DEGs found: \n\n")
cat(c("ENSG id: ", genes_ENSG, '\n\n'))
cat(c("gene symbols: ", DEGs_gene_symbols, '\n\n'))
  
# Volcano plot without shrink
res$type <- case_when(
res$log2FoldChange < -lfc.cutoff & res$padj <= padj.cutoff ~ "Down",
res$log2FoldChange > lfc.cutoff & res$padj <= padj.cutoff ~ "Up",
# abs(res$log2FoldChange) < lfc.cutoff & res$padj <= padj.cutoff ~ "Not Variable",
is.na(res$log2FoldChange) ~ "Not Variable",
is.na(res$padj) ~ "Not Variable",
res$padj > padj.cutoff ~ "Not Significant")

res$gene_name <- counts_genes$gene_name[match(rownames(res), rownames(counts_genes))]
res <- res[order(res$padj), ]

ggplot(res, aes(x = log2FoldChange, y = -log10(padj), color = type)) +
  geom_point(alpha = 0.6, size = 1.5) +
  scale_color_manual(values = c("Up" = "coral1", "Down" = "cornflowerblue", "Not Significant" = "gray")) + # "Not Variable" = "black",
  geom_vline(xintercept = c(-lfc.cutoff, lfc.cutoff), linetype = "dashed", color = "black") +
  geom_hline(yintercept = -log10(padj.cutoff), linetype = "dashed", color = "black") +
  
  # Label top 10 DEGs
  geom_text_repel(data = res[1:10,], aes(label = gene_name), size = 3, force = 2) +
  
  # Highlight NTN1
  geom_point(data = res[res$gene_name == 'NTN1',], shape = 21, size = 4, stroke = 1.5, color = "black", fill = NA) +
  geom_text_repel(data = res[res$gene_name == 'NTN1',], aes(label = gene_name), size = 4, color = "black", fontface = "bold") +
  
  theme_minimal(base_size = 13) +
  labs(title = paste(c('control', design_name)),
       x = "Log2FoldChange",
       y = "-log10(padj)",
       color = "DEG Status")
  
# heatmap
matrix_heatmap <- norm.count[match(genes_ENSG, row.names(norm.count)),]
matrix_heatmap_scaled <- t(scale(t(matrix_heatmap)))
rownames(matrix_heatmap_scaled) <- DEGs_gene_symbols
clust_heatmap <- clust(matrix_heatmap_scaled, coldata_restricted, paste('control', design_name))
draw(clust_heatmap$heatmap)

```


### Cross-validation du design choisi

```{r cross-validation pre post}

cv_samples_DEGs <- function(count_matrix, coldata, design, padj.cutoff=0.05, lfc.cutoff=0.58) { #, coef
  
  # set.seed(123)
  cv_results <- list()
  cv_results_LFC <- list()

  for (outlier in 1:ncol(count_matrix)) {
    col_ind <- 1:ncol(count_matrix)
    indexes <- col_ind[-outlier]
    
    tryCatch({
      # Train on training set
      dds <- DESeqDataSetFromMatrix(
      countData = count_matrix[, indexes],
        colData = coldata[indexes, ],
        design = as.formula(design)
      )
      # dds$Time <- relevel(dds$Time, ref = "pre")
      dds <- DESeq(dds, quiet = TRUE)
      
      res <- results(dds, alpha=padj.cutoff, lfcThreshold=lfc.cutoff)
      resOrdered <- res[order(res$padj), ]
      selected_genes <- rownames(resOrdered[which(resOrdered$padj < padj.cutoff), ])
      cv_results[[outlier]] <- selected_genes
      
      # resLFC <- lfcShrink(dds, coef=coef, type="apeglm", lfcThreshold=lfc.cutoff)
      # resLFCordered <- resLFC[order(resLFC$svalue), ]
      # selected_genesLFC <- rownames(resLFCordered[which(resLFCordered$svalue < padj.cutoff/10), ])
      # cv_results_LFC[[outlier]] <- selected_genesLFC
      
    })
    }
  result <- list('all' = cv_results, 'LFC' = cv_results_LFC)
  return(result)
}

design_name <- paste0("design_", 2)
check_repro <- cv_samples_DEGs(count_matrix_lapnet, coldata_lapnet, designs[[design_name]], padj.cutoff=padj.cutoff, lfc.cutoff=lfc.cutoff)
all_DEGs <- do.call(c, check_repro$all)
number_by_DEG <- table(all_DEGs)

# finding the best min_nb compared to DEGs obtained with design_2
for (min_nb in 2:round(nrow(coldata_lapnet) * 0.95)) {
  DEGs_in_common <- list()
  for (DEG in rownames(number_by_DEG)) {
    if (number_by_DEG[[DEG]] > min_nb) {
      DEGs_in_common <- append(DEGs_in_common, DEG)
    }
  }
  DEGs_in_common <- do.call(c, DEGs_in_common)
  nb_in_common <- 0
  for (gene in DEGs_in_common) {
    if (gene %in% rownames(counts_genes[match(selected_genes_list[["design_2"]], rownames(counts_genes)),])) { 
      nb_in_common <- nb_in_common + 1 
    } 
  }
  perc_design <- nb_in_common/length(rownames(counts_genes[match(selected_genes_list[["design_2"]], rownames(counts_genes)),]))
  perc_cv <- nb_in_common/length(DEGs_in_common)
  cat(paste("Nombre minimum de cross-val pour valider un DEG :", min_nb, ". Nombre de DEGs obtenus :", length(DEGs_in_common), "; nombre de DEGs en commun avec design_2 :", nb_in_common, "; % de DEGs de design_2 que cela représente :", perc_design, "; % de DEGs de cette cross-validation que cela représente :", perc_cv, "\n"))
}

min_nb <- 15 # 54% of the 28 samples
DEGs_in_common <- list()
for (DEG in rownames(number_by_DEG)) {
  if (number_by_DEG[[DEG]] > min_nb) {
    DEGs_in_common <- append(DEGs_in_common, DEG)
  }
}
DEGs_in_common <- do.call(c, DEGs_in_common)
print(c(design_name, length(DEGs_in_common)))
DEGs_in_common_gene_symbols <- counts_genes$gene_name[match(DEGs_in_common, rownames(counts_genes))]

dds <- DESeqDataSetFromMatrix(
  countData = count_matrix_lapnet,
  colData = coldata_lapnet,
  design = designs[[design_name]]
)
dds$Time <- relevel(dds$Time, ref = "pre")
dds <- DESeq(dds)
norm_count <- assay(vst(dds, blind=FALSE))

genes_ENSG <- row.names(norm_count)[match(DEGs_in_common, rownames(norm_count), nomatch = 0)]
matrix_heatmap <- norm_count[match(genes_ENSG, rownames(norm_count)),]
matrix_heatmap_scaled <- t(scale(t(matrix_heatmap)))
rownames(matrix_heatmap_scaled) <- DEGs_in_common_gene_symbols
clust_heatmap <- clust(matrix_heatmap_scaled, coldata_lapnet, paste('pre post', design_name, "cv", min_nb))
draw(clust_heatmap$heatmap)

```


### Conclusions

- L'ajout des contrôles ne permet plus de séparer les échantillons par la variable d'intérêt (Time) et ne trouve que 2 DEGs. On ne peut donc malheureusement pas les intégrer à notre étude, et il est à noter que cela remet en cause les DEGs obtenus sans les contrôles.
- il semble utile de conserver uniquement les DEGs en commun entre au moins 15 des 28 sous-datasets (constitués en retirant un des samples au dataset original) soit 54%, car le heatmap est plus net pour ces `r length(DEGs_in_common)` gènes-ci que pour les `r length(counts_genes$gene_name[match(selected_genes_list[[design_name]], rownames(counts_genes))])` gènes trouvés sans cross-validation.

<br/>



## Analyses des DEGs trouvés


```{r lists for analyses of DEGs pre post}

res <- results(dds, alpha=padj.cutoff, lfcThreshold=lfc.cutoff) #, contrast=c("col_interest", "factor1", "control")) 
resOrdered <- res[order(res$padj), ]
# connaître le dernier coef de dds
# resultsNames(dds)
res_shrink <- lfcShrink(dds, coef="Time_post_vs_pre", res=res)

# # if we choose not to use the cross-validation DEGs:
# selected_genes <- rownames(resOrdered[which(resOrdered$padj < padj.cutoff), ])
# DEGs_gene_symbols <- counts_genes$gene_name[match(selected_genes, rownames(counts_genes))]
# if we choose the cross-validated DEGs:
selected_genes <- DEGs_in_common
DEGs_gene_symbols <- DEGs_in_common_gene_symbols

table_DEGs <- data.frame(selected_genes, DEGs_gene_symbols, res[match(selected_genes, row.names(res)), "stat"], res[match(selected_genes, row.names(res)), "padj"], res[match(selected_genes, row.names(res)), "log2FoldChange"])
colnames(table_DEGs) <- c("ENSG", "gene_symbol", "stat", "padj", "log2FoldChange")
table_DEGs$MedExpr_pre <- apply(norm_count[match(table_DEGs$ENSG, rownames(norm_count)), as.character(row.names(coldata_lapnet[which(coldata_lapnet$Time == "pre"),]))], 1, median, na.rm=T)
table_DEGs$MedExpr_post <- apply(norm_count[match(table_DEGs$ENSG, rownames(norm_count)), as.character(row.names(coldata_lapnet[which(coldata_lapnet$Time == "post"),]))], 1, median, na.rm=T)
table_DEGs$ENSG_clean <- sub("\\..*", "", table_DEGs$ENSG)
table_DEGs <- table_DEGs[order(abs(table_DEGs$log2FoldChange)), ]

# draw DEGs table
as.matrix(table_DEGs) %>%
DT::datatable(rownames=F, escape = F, width ='100%',filter="top") %>%
DT::formatStyle(columns = colnames(table_DEGs),fontSize = '80%')

# creating pathway, used for GSEA analyses
pathway <- res[!is.na(res$padj), ]
pathway$ENSG <- rownames(pathway)
pathway$ENSG_clean <- sub("\\..*", "", pathway$ENSG)
pathway$pvallog10 <- log10(pathway$pvalue)
pathway$rank <- -pathway$pvallog10 * sign(pathway$log2FoldChange) # from https://www.biostars.org/p/9526168/
# pathway <- pathway[order(pathway$log2FoldChange, decreasing = T),]
# rankgene <- deframe(pathway[, c("ENSG_clean", "rank")])
pathway <- pathway[order(pathway$stat, decreasing = T),]

# # to obtain Entrez IDs. /!\ Only perform it once by hand and save the result file, as HTTP requests on BioMart often fail ('Unable to query any Ensembl site')
# ensembl <- useEnsembl(biomart = "genes", dataset = "hsapiens_gene_ensembl")
# # ensembl_ids <- rownames(counts_genes)
# ensembl_ids <- rownames(count_matrix_lapnet)
# corresp_Ensembl_Entrez <- getBM(
#   attributes = c(
#     'ensembl_gene_id_version',
#     'entrezgene_id'
#   ),
#   filters = 'ensembl_gene_id_version', #'ensembl_gene_id',
#   values = ensembl_ids,
#   mart = ensembl
# )
# write.csv(corresp_Ensembl_Entrez, "./scripts/Mehlen_LapNet/prepost_EntrezID.csv", row.names = FALSE)

corresp_Ensembl_Entrez <- read.csv('./scripts/Mehlen_LapNet/prepost_EntrezID.csv', sep=",")
# # there are no NA in the entrezgene_id column
# sum(is.na(corresp_Ensembl_Entrez$entrezgene_id))
# # there are duplicates: 577 for ensembl_gene_id_version and 1439 for entrezgene_id 
# duplicates_names <- corresp_Ensembl_Entrez[which(duplicated(corresp_Ensembl_Entrez$ensembl_gene_id_version) == T), "ensembl_gene_id_version"]
# check = 0
# for (gene in duplicates_names) {
#   tmp <- corresp_Ensembl_Entrez[which(corresp_Ensembl_Entrez$ensembl_gene_id_version == gene),]
#   if (sum(duplicated(tmp[,2]) != dim(tmp)[2])) {
#     check <- check + 1
#   }
# }
# # they all have different entrez_id, we cannot know which one to choose: we'll take the last one of each (OR test the mapping method??)
corresp_Ensembl_Entrez_WOdup <- corresp_Ensembl_Entrez[which(duplicated(corresp_Ensembl_Entrez$ensembl_gene_id_version) == F),]
pathway$Entrez <- corresp_Ensembl_Entrez_WOdup[match(pathway$ENSG, corresp_Ensembl_Entrez_WOdup$ensembl_gene_id_version), "entrezgene_id"]
# there are still 405 duplicates
pathway_WOdupEntrez <- pathway[which(duplicated(pathway$Entrez) == F),]

```


### Functional analysis - ORA (Over-Enrichment Analysis)

#### DEGs with positive LFC {.tabset}


```{r ORA UP pre post, results='asis', echo=FALSE}

gsets_msigdb_h <- msigdbr(species = "human", collection = "H")
gsets_msigdb_c2 <- msigdbr(species = "human", collection = "C2") # ne prendre que Reactome et/ou KEGG ?
gsets_msigdb_c2reactome <- msigdbr(species = "human", collection = "C2", subcollection = "CP:REACTOME")
gsets_msigdb_c2kegg <- msigdbr(species = "human", collection = "C2", subcollection = "CP:KEGG_MEDICUS")
gsets_msigdb_c5 <- msigdbr(species = "human", collection = "C5")
msigdb.genes.setsH <- gsets_msigdb_h %>% dplyr::select(gs_name,ensembl_gene) %>% as.data.frame()
msigdb.genes.setsC2 <- gsets_msigdb_c2 %>% dplyr::select(gs_name,ensembl_gene) %>% as.data.frame()
msigdb.genes.setsC2reactome <- gsets_msigdb_c2reactome %>% dplyr::select(gs_name,ensembl_gene) %>% as.data.frame()
msigdb.genes.setsC2kegg <- gsets_msigdb_c2kegg %>% dplyr::select(gs_name,ensembl_gene) %>% as.data.frame()
msigdb.genes.setsC5 <- gsets_msigdb_c5 %>% dplyr::select(gs_name,ensembl_gene) %>% as.data.frame()
genesets <- list(msigdb.genes.setsH, msigdb.genes.setsC2, msigdb.genes.setsC5, msigdb.genes.setsC2reactome)
genesets_names <- c("H", "C2", "C5", "C2_reactome", "C2_KEGG")

# using enricher from clusterProfiler 
clustP_query <- function(genes, genesets, universe = NULL, adj_p_cutoff) { 
  result <- list() 
  if (is.vector(genes) && length(genes) > 0 && !all(genes == '')) 
    { 
    universe.gene.pathway <- universe 
    other.genes <- universe.gene.pathway[!universe.gene.pathway %in% genesets$gene_symbol] 
    other.genes <- na.omit(unique(other.genes)) 
    other.genes.df <- cbind(rep("other.genes", length(other.genes)), other.genes) 
    colnames(other.genes.df) <- colnames(genesets) 
    genes.sets.all <- rbind(genesets, other.genes.df)

    res <-
      enricher(
        genes,
        universe = universe,
        TERM2GENE = genes.sets.all,
        qvalueCutoff = adj_p_cutoff,
        maxGSSize=10000
      )
    result <- as.data.frame(res)
  } else {
    warning(paste0('genes must be a non-empty vector of gene names'))
  }
  return(result)
}

figures_ORA <- function(results, name_geneset, type_DEG) {
  ## from: https://biostatsquid.com/pathway-enrichment-analysis-plots/
  # Barplot
  # Most common method to visualize enriched terms. Shows enrichment scores (e.g. p values) and gene count or ratio as bar height and color 
  p1 <- barplot(results, showCategory = 12, 
             title = paste("MSigDB", name_geneset, "Enrichment -", type_DEG, "regulated genes"))
  p2 <- mutate(results, qscore = -log(p.adjust, base = 10)) %>% 
  barplot(x = "qscore")
  # Dotplot
  # Dot plot is similar to bar plot with the capability to encode another score as dot size.
  p3 <- enrichplot::dotplot(results, showCategory = 15)
  # cnetplot
  # Shows the linkages of genes and biological concepts (e.g. GO terms or KEGG pathways) as a network.
  p4 <- cnetplot(results)
  # Heatplot
  # The heatplot is similar to cnetplot, while displaying the relationships as a heatmap. useful when there is a large number of significant terms
  p5 <- heatplot(results, showCategory = 12)
  # Treeplot
  # The treeplot() function performs hierarchical clustering of enriched terms. 
  enrichres2 <- enrichplot::pairwise_termsim(results) # calculate pairwise similarities of the enriched terms using Jaccard’s similarity index
  p6 <- enrichplot::treeplot(enrichres2)
  # Enrichment map 
  # organizes enriched pathways into a network with edges connecting overlapping gene sets. In this way, mutually overlapping gene sets are tend to cluster together, making it easy to identify functional module.
  p7 <- emapplot(enrichres2)
  # Upsetplot
  # alternative to cnetplot. emphasizes the gene overlapping among different gene sets.
  p8 <- enrichplot::upsetplot(results)
  
  return(list(plot1 = p1, plot2 = p2, plot3 = p3, plot4 = p4, plot5 = p5, plot6 = p6, plot7 = p7, plot8 = p8))
}

universe <- as.character(pathway$ENSG_clean) 
DEGs_up <- table_DEGs[which(table_DEGs$log2FoldChange >0),'ENSG_clean']
cat(paste("Nous avons", length(DEGs_up),"DEGs qui sont sur-exprimés dans les échantillons post \n\n"))

for (i in 1:length(genesets_names)) {
  tryCatch({
    res_Enricher_up <- clustP_query(DEGs_up, genesets[[i]], universe, padj.cutoff)
    cat("##### ", genesets_names[i], " \n\n")
    results <- new("enrichResult",
                readable = FALSE,
                result = res_Enricher_up,
                pvalueCutoff = 0.05,
                pAdjustMethod = "BH",
                qvalueCutoff = 0.2,
                organism = "human",
                ontology = "UNKNOWN",
                gene = DEGs_up,
                keytype = "UNKNOWN",
                universe = universe,
                gene2Symbol = character(0),
                geneSets = genesets[[i]])
    plots <- suppressWarnings(figures_ORA(results, genesets_names[i], "UP"))
    print(c(plots$plot1, plots$plot2, plots$plot3, plots$plot4, plots$plot5, plots$plot6, plots$plot7, plots$plot8))
    cat("\n\n")
  }, 
  error = function(e) {})
}

cat("\n\n")

cat("##### GO \n\n")
ego <- enrichGO(gene = DEGs_up, 
                universe = universe, 
                keyType = "ENSEMBL", # si ça marche pas, taper : keytype
                OrgDb = org.Hs.eg.db, 
                ont = "ALL", # "BP"
                pAdjustMethod = "BH", 
                qvalueCutoff = 0.05, 
                readable = TRUE)
enrichplot::dotplot(ego, showCategory=20)
# emapplot(ego, showCategory = 50) # does not work
cat("\n\n")

```

<br/>
<br/>


#### DEGs with negative LFC {.tabset}


```{r ORA DOWN pre post, results='asis', echo=FALSE}

DEGs_down <- table_DEGs[which(table_DEGs$log2FoldChange <0),'ENSG_clean']
cat(paste("Nous avons", length(DEGs_down),"DEGs qui sont sur-exprimés dans les échantillons pre \n\n"))

for (i in 1:length(genesets_names)) {
  tryCatch({
    res_Enricher_down <- clustP_query(DEGs_down, genesets[[i]], universe, padj.cutoff)
    cat("##### ", genesets_names[i], " \n\n")
    results <- new("enrichResult",
                readable = FALSE,
                result = res_Enricher_down,
                pvalueCutoff = 0.05,
                pAdjustMethod = "BH",
                qvalueCutoff = 0.2,
                organism = "human",
                ontology = "UNKNOWN",
                gene = DEGs_up,
                keytype = "UNKNOWN",
                universe = universe,
                gene2Symbol = character(0),
                geneSets = genesets[[i]])
    plots <- suppressWarnings(figures_ORA(results, genesets_names[i], "DOWN"))
    print(c(plots$plot1, plots$plot2, plots$plot3, plots$plot4, plots$plot5, plots$plot6, plots$plot7, plots$plot8))
    cat("\n\n")
  },
  error = function(e) {})
}

cat("\n\n")

# DEGs GO enrichment, from: https://hbctraining.github.io/DGE_workshop/lessons/09_functional_analysis.html
cat("##### GO \n\n")
ego <- enrichGO(gene = DEGs_down, 
                universe = universe, 
                keyType = "ENSEMBL", # si ça marche pas, taper : keytype
                OrgDb = org.Hs.eg.db, 
                ont = "ALL", # "BP"
                pAdjustMethod = "BH", 
                qvalueCutoff = 0.05, 
                readable = TRUE)
enrichplot::dotplot(ego, showCategory=20)
# emapplot(ego, showCategory = 50) # does not work
cat("\n\n")


```

<br/>
<br/>



### Functional class scoring analysis - GSEA (Gene set enrichment analysis)

#### Using stat for the ranking {.tabset}

```{r GSEA stat pre post, results='asis', echo=FALSE}

# res_shrink_tb <- res_shrink %>%
#   data.frame() %>%
#   tibble::rownames_to_column(var="gene") %>% 
#   as_tibble()
# res_ids <- inner_join(res_shrink_tb, corresp_Ensembl_Entrez_WOdup, by=c("gene"="ensembl_gene_id_version"))
# res_entrez <- dplyr::filter(res_ids, entrezgene_id != "NA")
# res_entrez <- res_entrez[which(duplicated(res_entrez$entrezgene_id) == F), ]
# stats <- res_entrez$stat
# names(stats) <- res_entrez$entrezgene_id
# stats <- sort(stats, decreasing = TRUE)

# res_tb <- res[!is.na(res$padj), ] %>%
#   data.frame() %>%
#   tibble::rownames_to_column(var="gene") %>% 
#   as_tibble()
# res_ids <- inner_join(res_tb, corresp_Ensembl_Entrez_WOdup, by=c("gene"="ensembl_gene_id_version"))
# res_entrez <- dplyr::filter(res_ids, entrezgene_id != "NA")
# res_entrez <- res_entrez[which(duplicated(res_entrez$entrezgene_id) == F), ]
# stats <- res_entrez$stat
# names(stats) <- res_entrez$entrezgene_id
# stats <- sort(stats, decreasing = TRUE)

tmp <- as.data.frame(pathway_WOdupEntrez)
tmp <- dplyr::filter(tmp, Entrez != "NA")
stats <- tmp$stat
names(stats) <- tmp$Entrez

cat("##### KEGG \n\n")
## GSEA using gene sets from KEGG pathways
gseaKEGG <- gseKEGG(geneList = stats, # ordered named vector of fold changes (Entrez IDs are the associated names)
              organism = "hsa", # supported organisms listed below
              # nPerm = 1000, # default number permutations # not recommanded in the current version of GSEA
              minGSSize = 20, # minimum gene set size (# genes in set) - change to test more sets or recover sets with fewer # genes
              pvalueCutoff = 0.05, # padj cutoff value
              verbose = FALSE)

## Extract the GSEA results
gseaKEGG_results <- gseaKEGG@result
ggplot(gseaKEGG_results, aes(x = enrichmentScore, y = reorder(Description, -p.adjust), color = -p.adjust, size=-p.adjust)) + 
     geom_point(stat = 'identity') + # if we remove "size=-p.adjust": size=10
     xlab("enrichmentScore") + ylab("") + ggtitle("KEGG pathways") + 
     scale_color_gradient(low="blue", high="red") +
     theme_bw()
## Output images for all significant KEGG pathways
get_kegg_plots <- function(x) {
   gseaplot(gseaKEGG, geneSetID = gseaKEGG_results$ID[x], title = gseaKEGG_results$Description[x])
   pathview(gene.data = stats, pathway.id = gseaKEGG_results$ID[x], species = "hsa", 
       limit = list(gene = 2, cpd = 1))
   knitr::include_graphics(paste0(gseaKEGG_results$ID[x], ".png"))
}
# get_kegg_plots(1)
# purrr::map(1:length(gseaKEGG_results$ID), get_kegg_plots)


cat("\n\n")


cat("##### GO \n\n")
gseaGO <- gseGO(geneList = stats, 
              OrgDb = org.Hs.eg.db, 
              ont = 'BP', 
              minGSSize = 20, 
              pvalueCutoff = 0.05,
              verbose = FALSE) 
gseaGO_results <- gseaGO@result
ggplot(gseaGO_results[1:min(25, nrow(gseaGO_results)),], aes(x = enrichmentScore, y = reorder(Description, -p.adjust), color = -p.adjust, size=-p.adjust)) + 
     geom_point(stat = 'identity') + # if we remove "size=-p.adjust": size=10
     xlab("enrichmentScore") + ylab("") + ggtitle("GO pathways") + 
     scale_color_gradient(low="blue", high="red") +
     theme_bw()
for (i in 1:min(25, nrow(gseaGO_results))) {
  tryCatch({
        gseaplot(gseaGO, geneSetID = gseaGO_results$ID[i], title = gseaGO_results$Description[i])
    }, 
    error = function(e) {})
}
cat("\n\n")

```

<br/>
<br/>


#### Using (logpvalue x sign(log2FC)) for the ranking {.tabset}

```{r GSEA rank pre post, results='asis', echo=FALSE}

# using the rank (logpvalue x sign(log2FC)) from the pathway dataframe
ranks <- tmp$rank
names(ranks) <- tmp$Entrez
ranks <- sort(ranks, decreasing = TRUE)

cat("##### KEGG \n\n")
## GSEA using gene sets from KEGG pathways
gseaKEGG <- gseKEGG(geneList = ranks, # ordered named vector of fold changes (Entrez IDs are the associated names)
              organism = "hsa", # supported organisms listed below
              # nPerm = 1000, # default number permutations # not recommanded in the current version of GSEA
              minGSSize = 20, # minimum gene set size (# genes in set) - change to test more sets or recover sets with fewer # genes
              pvalueCutoff = 0.05, # padj cutoff value
              verbose = FALSE)

## Extract the GSEA results
gseaKEGG_results <- gseaKEGG@result
ggplot(gseaKEGG_results, aes(x = enrichmentScore, y = reorder(Description, -p.adjust), color = -p.adjust, size=-p.adjust)) + 
     geom_point(stat = 'identity') + # if we remove "size=-p.adjust": size=10
     xlab("enrichmentScore") + ylab("") + ggtitle("KEGG pathways") + 
     scale_color_gradient(low="blue", high="red") +
     theme_bw()
## Output images for all significant KEGG pathways
# get_kegg_plots(1)

cat("\n\n")


cat("##### GO \n\n")
gseaGO <- gseGO(geneList = ranks, 
              OrgDb = org.Hs.eg.db, 
              ont = 'BP', 
              minGSSize = 20, 
              pvalueCutoff = 0.05,
              verbose = FALSE) 
gseaGO_results <- gseaGO@result
ggplot(gseaGO_results[1:min(25, nrow(gseaGO_results)),], aes(x = enrichmentScore, y = reorder(Description, -p.adjust), color = -p.adjust, size=-p.adjust)) + 
     geom_point(stat = 'identity') + # if we remove "size=-p.adjust": size=10
     xlab("enrichmentScore") + ylab("") + ggtitle("GO pathways") + 
     scale_color_gradient(low="blue", high="red") +
     theme_bw()
for (i in 1:min(25, nrow(gseaGO_results))) {
  tryCatch({
      gseaplot(gseaGO, geneSetID = gseaGO_results$ID[i], title = gseaGO_results$Description[i])
    }, 
    error = function(e) {})
}
cat("\n\n")


```

<br/>
<br/>






# DEGs survie pre

## Recherche de DEGs

### Choix du design (sans les contrôles) {.tabset}

On travaille sans les contrôles, car ils n'ont pas de données de survie.

Design 1 : ~ Prog_status <br/>
Design 2 : ~ Classif_collisson + Prog_status <br/>
Design 3 : ~ Sex + Classif_collisson + Prog_status <br/>

```{r DEGs 3 designs survie pre, results='asis', echo=FALSE}

design_1 <- as.formula("~ Prog_status")
design_2 <- as.formula("~ Classif_collisson + Prog_status")
design_3 <- as.formula("~ Sex + Classif_collisson + Prog_status")
# design_4 <- as.formula("~ OS_cr")
  
designs <- list(
  design_1 = design_1,
  design_2 = design_2,
  design_3 = design_3
  # design_4 = design_4
)
  
selected_genes_list <- list()
norm.count_list <- list()
res_list <- list()
for (i in 1:3) {
  design_name <- paste0("design_", i)
  dds <- DESeqDataSetFromMatrix(
    countData = count_matrix_pre,
    colData = coldata_pre,
    design = designs[[design_name]]
  )
  
  dds <- DESeq(dds)
  norm.count <- assay(vst(dds, blind=FALSE))
  norm.count_list[[design_name]] <- norm.count
  res <- results(dds, alpha=padj.cutoff, lfcThreshold=lfc.cutoff) #, contrast=c("colX", "factor1", "factor2")) 
  res_list[[design_name]] <- res
  resOrdered <- res[order(res$padj), ]
  selected_genes <- rownames(resOrdered[which(resOrdered$padj < padj.cutoff), ])
  selected_genes_list[[design_name]] <- selected_genes
}
  
ggVennDiagram(selected_genes_list, label_alpha = 0) + 
  ggplot2::scale_fill_gradient(low="blue",high = "red")

for ( i in 1:3 ) {
  cat('\n\n')
  design_name <- paste0("design_", i)
  cat("#### ", design_name, " \n\n")
  cat(c("number of DEGs found :", length(selected_genes_list[[design_name]]), '\n\n'))
  DEGs_gene_symbols <- counts_genes$gene_name[match(selected_genes_list[[design_name]], rownames(counts_genes))]
  genes_ENSG <- row.names(norm.count_list[[design_name]])[match(selected_genes_list[[design_name]], rownames(norm.count_list[[design_name]]), nomatch = 0)]
  cat("DEGs found: \n\n")
  cat(c("ENSG id: ", genes_ENSG, '\n\n'))
  cat(c("gene symbols: ", DEGs_gene_symbols, '\n\n'))
  
  # Volcano plots without shrink
  res_list[[design_name]]$type <- case_when(
  res_list[[design_name]]$log2FoldChange < -lfc.cutoff & res_list[[design_name]]$padj <= padj.cutoff ~ "Down",
  res_list[[design_name]]$log2FoldChange > lfc.cutoff & res_list[[design_name]]$padj <= padj.cutoff ~ "Up",
  # abs(res_list[[design_name]]$log2FoldChange) < lfc.cutoff & res_list[[design_name]]$padj <= padj.cutoff ~ "Not Variable",
  is.na(res_list[[design_name]]$log2FoldChange) ~ "Not Variable",
  is.na(res_list[[design_name]]$padj) ~ "Not Variable",
  res_list[[design_name]]$padj > padj.cutoff ~ "Not Significant")
  
  res_list[[design_name]]$gene_name <- counts_genes$gene_name[match(rownames(res_list[[design_name]]), rownames(counts_genes))]
  res_list[[design_name]] <- res_list[[design_name]][order(res_list[[design_name]]$padj), ]
  
  plot <- ggplot(res_list[[design_name]], aes(x = log2FoldChange, y = -log10(padj), color = type)) +
    geom_point(alpha = 0.6, size = 1.5) +
    scale_color_manual(values = c("Up" = "coral1", "Down" = "cornflowerblue", "Not Significant" = "gray")) + # "Not Variable" = "black",
    geom_vline(xintercept = c(-lfc.cutoff, lfc.cutoff), linetype = "dashed", color = "black") +
    geom_hline(yintercept = -log10(padj.cutoff), linetype = "dashed", color = "black") +
    
    # Label top 10 DEGs
    geom_text_repel(data = res_list[[design_name]][1:10,], aes(label = gene_name), size = 3, force = 2) +
    
    # Highlight NTN1
    geom_point(data = res_list[[design_name]][res_list[[design_name]]$gene_name == 'NTN1',], shape = 21, size = 4, stroke = 1.5, color = "black", fill = NA) +
    geom_text_repel(data = res_list[[design_name]][res_list[[design_name]]$gene_name == 'NTN1',], aes(label = gene_name), size = 4, color = "black", fontface = "bold") +
    
    theme_minimal(base_size = 13) +
    labs(title = paste(c('pre', design_name)),
         x = "Log2FoldChange",
         y = "-log10(padj)",
         color = "DEG Status")
  print(plot)
  
  # heatmap of the different designs
  matrix_heatmap <- norm.count_list[[design_name]][match(genes_ENSG, row.names(norm.count_list[[design_name]])),]
  matrix_heatmap_scaled <- t(scale(t(matrix_heatmap)))
  rownames(matrix_heatmap_scaled) <- DEGs_gene_symbols
  clust_heatmap <- clust(matrix_heatmap_scaled, coldata_pre, paste('pre', design_name))
  draw(clust_heatmap$heatmap)

  cat("\n\n")
}

```

Conclusion : on choisit le design 2 : il met tous les patients qui n'ont pas progressé dans le même bras du heatmap et ne sépare pas trop mal les Collisson. C'est le cas du design 3 également, mais ses heatmaps montrent que les DEGs sont pour la plupart influencés par un unique échantillon. 

<br/>
<br/>



### Cross-validation du design choisi

```{r cross-validation survie pre}

design_name <- paste0("design_", 2)
check_repro <- cv_samples_DEGs(count_matrix_pre, coldata_pre, designs[[design_name]], padj.cutoff=padj.cutoff, lfc.cutoff=lfc.cutoff)
all_DEGs <- do.call(c, check_repro$all)
number_by_DEG <- table(all_DEGs)

# finding the best min_nb compared to DEGs obtained with design_1
for (min_nb in 2:round(nrow(coldata_pre) * 0.95)) {
  DEGs_in_common <- list()
  for (DEG in rownames(number_by_DEG)) {
    if (number_by_DEG[[DEG]] > min_nb) {
      DEGs_in_common <- append(DEGs_in_common, DEG)
    }
  }
  DEGs_in_common <- do.call(c, DEGs_in_common)
  nb_in_common <- 0
  for (gene in DEGs_in_common) {
    if (gene %in% rownames(counts_genes[match(selected_genes_list[["design_1"]], rownames(counts_genes)),])) {
      nb_in_common <- nb_in_common + 1
    }
  }
  perc_design <- nb_in_common/length(rownames(counts_genes[match(selected_genes_list[["design_1"]], rownames(counts_genes)),]))
  perc_cv <- nb_in_common/length(DEGs_in_common)
  cat(paste("Nombre minimum de cross-val pour valider un DEG :", min_nb, ". Nombre de DEGs obtenus :", length(DEGs_in_common), "; nombre de DEGs en commun avec design_1 :", nb_in_common, "; % de DEGs de design_1 que cela représente :", perc_design, "; % de DEGs de cette cross-validation que cela représente :", perc_cv, "\n"))
}

min_nb <- 19
DEGs_in_common <- list()
for (DEG in rownames(number_by_DEG)) {
  if (number_by_DEG[[DEG]] > min_nb) {
    DEGs_in_common <- append(DEGs_in_common, DEG)
  }
}
DEGs_in_common <- do.call(c, DEGs_in_common)
print(c(design_name, length(DEGs_in_common)))
DEGs_in_common_gene_symbols <- counts_genes$gene_name[match(DEGs_in_common, rownames(counts_genes))]

dds <- DESeqDataSetFromMatrix(
  countData = count_matrix_pre,
  colData = coldata_pre,
  design = designs[[design_name]]
)
# dds$Time <- relevel(dds$Time, ref = "pre")
dds <- DESeq(dds)
norm_count <- assay(vst(dds, blind=FALSE))

genes_ENSG <- row.names(norm_count)[match(DEGs_in_common, rownames(norm_count), nomatch = 0)]
matrix_heatmap <- norm_count[match(genes_ENSG, rownames(norm_count)),]
matrix_heatmap_scaled <- t(scale(t(matrix_heatmap)))
rownames(matrix_heatmap_scaled) <- DEGs_in_common_gene_symbols
clust_heatmap <- clust(matrix_heatmap_scaled, coldata_pre, paste('pre', 'cross-val'))
draw(clust_heatmap$heatmap)

```


### Conclusions

Il semble utile de conserver uniquement les DEGs en commun entre au moins 19 des 24 sous-datasets (constitués en retirant un des samples au dataset original) soit 79%, car le heatmap est plus net pour ces `r length(DEGs_in_common)` gènes-ci que pour les `r length(counts_genes$gene_name[match(selected_genes_list[[design_name]], rownames(counts_genes))])` gènes trouvés sans cross-validation.



## Analyses des DEGs trouvés

```{r lists for analyses of DEGs survie pre}

res <- results(dds, alpha=padj.cutoff, lfcThreshold=lfc.cutoff) #, contrast=c("col_interest", "factor1", "control")) 
resOrdered <- res[order(res$padj), ]
# connaître le dernier coef de dds
# resultsNames(dds)
res_shrink <- lfcShrink(dds, coef="Prog_status_1_vs_0", res=res)

# # if we choose not to use the cross-validation DEGs:
# selected_genes <- rownames(resOrdered[which(resOrdered$padj < padj.cutoff), ])
# DEGs_gene_symbols <- counts_genes$gene_name[match(selected_genes, rownames(counts_genes))]
# if we choose the cross-validated DEGs:
selected_genes <- DEGs_in_common
DEGs_gene_symbols <- DEGs_in_common_gene_symbols

table_DEGs <- data.frame(selected_genes, DEGs_gene_symbols, res[match(selected_genes, row.names(res)), "stat"], res[match(selected_genes, row.names(res)), "padj"], res[match(selected_genes, row.names(res)), "log2FoldChange"])
colnames(table_DEGs) <- c("ENSG", "gene_symbol", "stat", "padj", "log2FoldChange")
table_DEGs$MedExpr_Prog0 <- apply(norm_count[match(table_DEGs$ENSG, rownames(norm_count)), as.character(row.names(coldata_pre[which(coldata_pre$Prog_status == "0"), ]))], 1, median, na.rm=T)
table_DEGs$MedExpr_Prog1 <- apply(norm_count[match(table_DEGs$ENSG, rownames(norm_count)), as.character(row.names(coldata_pre[which(coldata_pre$Prog_status == "1"), ]))], 1, median, na.rm=T)
table_DEGs$ENSG_clean <- sub("\\..*", "", table_DEGs$ENSG)
table_DEGs <- table_DEGs[order(abs(table_DEGs$log2FoldChange)), ]

# draw DEGs table
as.matrix(table_DEGs) %>%
DT::datatable(rownames=F, escape = F, width ='100%',filter="top") %>%
DT::formatStyle(columns = colnames(table_DEGs),fontSize = '80%')

# creating pathway, used for GSEA analyses
pathway <- res[!is.na(res$padj), ]
pathway$ENSG <- rownames(pathway)
pathway$ENSG_clean <- sub("\\..*", "", pathway$ENSG)
pathway$pvallog10 <- log10(pathway$pvalue)
pathway$rank <- -pathway$pvallog10 * sign(pathway$log2FoldChange) # from https://www.biostars.org/p/9526168/
# pathway <- pathway[order(pathway$log2FoldChange, decreasing = T),]
# rankgene <- deframe(pathway[, c("ENSG_clean", "rank")])
pathway <- pathway[order(pathway$stat, decreasing = T),]

pathway$Entrez <- corresp_Ensembl_Entrez_WOdup[match(pathway$ENSG, corresp_Ensembl_Entrez_WOdup$ensembl_gene_id_version), "entrezgene_id"]
pathway_WOdupEntrez <- pathway[which(duplicated(pathway$Entrez) == F),]

```

### Functional analysis - ORA (Over-Enrichment Analysis)

#### DEGs with positive LFC {.tabset}


```{r ORA UP survie pre, results='asis', echo=FALSE}

universe <- as.character(pathway$ENSG_clean) 
DEGs_up <- table_DEGs[which(table_DEGs$log2FoldChange >0),'ENSG_clean']
cat(paste("Nous avons", length(DEGs_up),"DEGs qui sont sur-exprimés lorsque le patient a rencontré une progression de sa maladie \n\n"))


for (i in 1:length(genesets_names)) {
  tryCatch({
    res_Enricher_up <- clustP_query(DEGs_up, genesets[[i]], universe, padj.cutoff)
    cat("##### ", genesets_names[i], " \n\n")
    results <- new("enrichResult",
                readable = FALSE,
                result = res_Enricher_up,
                pvalueCutoff = 0.05,
                pAdjustMethod = "BH",
                qvalueCutoff = 0.2,
                organism = "human",
                ontology = "UNKNOWN",
                gene = DEGs_up,
                keytype = "UNKNOWN",
                universe = universe,
                gene2Symbol = character(0),
                geneSets = genesets[[i]])
    plots <- suppressWarnings(figures_ORA(results, genesets_names[i], "UP"))
    print(c(plots$plot1, plots$plot2, plots$plot3, plots$plot4, plots$plot5, plots$plot6, plots$plot7, plots$plot8))
    cat("\n\n")
  }, 
  error = function(e) {})
}

cat("\n\n")

cat("##### GO \n\n")
ego <- enrichGO(gene = DEGs_up, 
                universe = universe, 
                keyType = "ENSEMBL", # si ça marche pas, taper : keytype
                OrgDb = org.Hs.eg.db, 
                ont = "ALL", # "BP"
                pAdjustMethod = "BH", 
                qvalueCutoff = 0.05, 
                readable = TRUE)
enrichplot::dotplot(ego, showCategory=20)
# emapplot(ego, showCategory = 50) # does not work
cat("\n\n")

```

<br/>
<br/>


#### DEGs with negative LFC {.tabset}


```{r ORA DOWN survie pre, results='asis', echo=FALSE}

DEGs_down <- table_DEGs[which(table_DEGs$log2FoldChange <0),'ENSG_clean']
cat(paste("Nous avons", length(DEGs_down),"DEGs qui sont sous-exprimés lorsque le patient a rencontré une progression de sa maladie \n\n"))

for (i in 1:length(genesets_names)) {
  tryCatch({
    res_Enricher_down <- clustP_query(DEGs_down, genesets[[i]], universe, padj.cutoff)
    cat("##### ", genesets_names[i], " \n\n")
    results <- new("enrichResult",
                readable = FALSE,
                result = res_Enricher_down,
                pvalueCutoff = 0.05,
                pAdjustMethod = "BH",
                qvalueCutoff = 0.2,
                organism = "human",
                ontology = "UNKNOWN",
                gene = DEGs_up,
                keytype = "UNKNOWN",
                universe = universe,
                gene2Symbol = character(0),
                geneSets = genesets[[i]])
    plots <- suppressWarnings(figures_ORA(results, genesets_names[i], "DOWN"))
    print(c(plots$plot1, plots$plot2, plots$plot3, plots$plot4, plots$plot5, plots$plot6, plots$plot7, plots$plot8))
    cat("\n\n")
  },
  error = function(e) {})
}

cat("\n\n")

# DEGs GO enrichment, from: https://hbctraining.github.io/DGE_workshop/lessons/09_functional_analysis.html
cat("##### GO \n\n")
ego <- enrichGO(gene = DEGs_down, 
                universe = universe, 
                keyType = "ENSEMBL", # si ça marche pas, taper : keytype
                OrgDb = org.Hs.eg.db, 
                ont = "ALL", # "BP"
                pAdjustMethod = "BH", 
                qvalueCutoff = 0.05, 
                readable = TRUE)
enrichplot::dotplot(ego, showCategory=20)
# emapplot(ego, showCategory = 50) # does not work
cat("\n\n")


```

<br/>
<br/>



### Functional class scoring analysis - GSEA (Gene set enrichment analysis)

#### Using stat for the ranking {.tabset}

```{r GSEA stat survie pre, results='asis', echo=FALSE}

tmp <- as.data.frame(pathway_WOdupEntrez)
tmp <- dplyr::filter(tmp, Entrez != "NA")
stats <- tmp$stat
names(stats) <- tmp$Entrez

cat("##### KEGG \n\n")
## GSEA using gene sets from KEGG pathways
gseaKEGG <- gseKEGG(geneList = stats, # ordered named vector of fold changes (Entrez IDs are the associated names)
              organism = "hsa", # supported organisms listed below
              # nPerm = 1000, # default number permutations # not recommanded in the current version of GSEA
              minGSSize = 20, # minimum gene set size (# genes in set) - change to test more sets or recover sets with fewer # genes
              pvalueCutoff = 0.05, # padj cutoff value
              verbose = FALSE)

## Extract the GSEA results
gseaKEGG_results <- gseaKEGG@result
ggplot(gseaKEGG_results, aes(x = enrichmentScore, y = reorder(Description, -p.adjust), color = -p.adjust, size=-p.adjust)) + 
     geom_point(stat = 'identity') + # if we remove "size=-p.adjust": size=10
     xlab("enrichmentScore") + ylab("") + ggtitle("KEGG pathways") + 
     scale_color_gradient(low="blue", high="red") +
     theme_bw()
## Output images for all significant KEGG pathways
# get_kegg_plots(1)
# purrr::map(1:length(gseaKEGG_results$ID), get_kegg_plots)


cat("\n\n")


cat("##### GO \n\n")
gseaGO <- gseGO(geneList = stats, 
              OrgDb = org.Hs.eg.db, 
              ont = 'BP', 
              minGSSize = 20, 
              pvalueCutoff = 0.05,
              verbose = FALSE) 
gseaGO_results <- gseaGO@result
ggplot(gseaGO_results[1:min(25, nrow(gseaGO_results)),], aes(x = enrichmentScore, y = reorder(Description, -p.adjust), color = -p.adjust, size=-p.adjust)) + 
     geom_point(stat = 'identity') + # if we remove "size=-p.adjust": size=10
     xlab("enrichmentScore") + ylab("") + ggtitle("GO pathways") + 
     scale_color_gradient(low="blue", high="red") +
     theme_bw()
for (i in 1:min(25, nrow(gseaGO_results))) {
  tryCatch({
        gseaplot(gseaGO, geneSetID = gseaGO_results$ID[i], title = gseaGO_results$Description[i])
    }, 
    error = function(e) {})
}
cat("\n\n")

```

<br/>
<br/>


#### Using (logpvalue x sign(log2FC)) for the ranking {.tabset}

```{r GSEA rank survie pre, results='asis', echo=FALSE}

# using the rank (logpvalue x sign(log2FC)) from the pathway dataframe
# tmp <- as.data.frame(pathway_WOdupEntrez)
# tmp <- dplyr::filter(tmp, Entrez != "NA")
ranks <- tmp$rank
names(ranks) <- tmp$Entrez
ranks <- sort(ranks, decreasing = TRUE)

cat("##### KEGG \n\n")
## GSEA using gene sets from KEGG pathways
gseaKEGG <- gseKEGG(geneList = ranks, # ordered named vector of fold changes (Entrez IDs are the associated names)
              organism = "hsa", # supported organisms listed below
              # nPerm = 1000, # default number permutations # not recommanded in the current version of GSEA
              minGSSize = 20, # minimum gene set size (# genes in set) - change to test more sets or recover sets with fewer # genes
              pvalueCutoff = 0.05, # padj cutoff value
              verbose = FALSE)

## Extract the GSEA results
gseaKEGG_results <- gseaKEGG@result
ggplot(gseaKEGG_results, aes(x = enrichmentScore, y = reorder(Description, -p.adjust), color = -p.adjust, size=-p.adjust)) + 
     geom_point(stat = 'identity') + # if we remove "size=-p.adjust": size=10
     xlab("enrichmentScore") + ylab("") + ggtitle("KEGG pathways") + 
     scale_color_gradient(low="blue", high="red") +
     theme_bw()
## Output images for all significant KEGG pathways
# get_kegg_plots(1)

cat("\n\n")


cat("##### GO \n\n")
gseaGO <- gseGO(geneList = ranks, 
              OrgDb = org.Hs.eg.db, 
              ont = 'BP', 
              minGSSize = 20, 
              pvalueCutoff = 0.05,
              verbose = FALSE) 
gseaGO_results <- gseaGO@result
ggplot(gseaGO_results[1:min(25, nrow(gseaGO_results)),], aes(x = enrichmentScore, y = reorder(Description, -p.adjust), color = -p.adjust, size=-p.adjust)) + 
     geom_point(stat = 'identity') + # if we remove "size=-p.adjust": size=10
     xlab("enrichmentScore") + ylab("") + ggtitle("GO pathways") + 
     scale_color_gradient(low="blue", high="red") +
     theme_bw()
for (i in 1:min(25, nrow(gseaGO_results))) {
  tryCatch({
      gseaplot(gseaGO, geneSetID = gseaGO_results$ID[i], title = gseaGO_results$Description[i])
    }, 
    error = function(e) {})
}
cat("\n\n")


```

<br/>
<br/>



# Conclusion et remarques 

Le design choisi est : 

- pour pre/post (effet de NP137) : ~ Classif_bailey + Time

- pour la survie des échantillons pre (recherche de gènes d'intérêt) : ~ Classif_collisson + Prog_status

Ils permettent d'éliminer la variabilité due aux réplicats techniques, afin de se concentrer uniquement sur celle due à notre variable d'intérêt. <br/>
Comme les heatmaps montrent que les DEGs identifiés ne sont pas toujours communs aux réplicats techniques, la cross-validation apparaît nécessaire sur ce jeu de données : une cross-validation pas trop stringente (75% et 79% respectivement des resampling minimum) car sinon le nombre de DEGs diminuait drastiquement. <br/>


Analyse des DEGs (ORA) :

  - pour pre/post, on obtient 30 DEGs : 15 up-régulés dans les échantillons post (ayant été traités par NP137), 15 down-régulés. Bien qu'aucune voie ne ressorte clairement pour ces gènes (aucune adjusted p-value pour Hallmark et C2), 3 des gènes up-régulés sont généralement exprimés dans les neurones/synapses et 2 des gènes down-régulés dans le système immunitaire.

  - pour survie pre, on obtient 17 DEGs : 9 up-régulés lorsque le patient a rencontré une progression de sa maladie, 8 down-régulés. Aucune voie particulière ne ressort pour ces groupes de gènes.<br/>


Analyse de tous les changements d'expression (GSEA) : <br/>
  - pour pre/post : les voies impactées semblent avoir un lien avec le système immunitaire, le pancreas et les neurones.<br/>
  - pour survie pre : il ne semble pas y avoir de voie d'intérêt qui ressort.<br/>
<br/>


# Versions of all tools used in this analysis

```{r session info}

sessionInfo()

```
