<!--
SPDX-FileCopyrightText: 2026 Eugenie Modolo <eugenie.modolo@lyon.unicancer.fr>

SPDX-License-Identifier: AGPL-3.0-or-later
-->

---
title: "Lapnet"
author: "Eugénie Modolo"
date: "`r format(Sys.time(), '%d %B %Y')`"
output: html_document
---

```{r librairies, results = "hide", include=F}
#knitr::opts_chunk$set(echo = TRUE)
knitr::opts_chunk$set(echo=FALSE, eval=TRUE, message=FALSE, warning=FALSE, fig.align='center', out.width='100%', cache = F)
library("RColorBrewer")
library("dplyr")
library("ggplot2")
library(gridExtra)
library("tidyverse")
library("viridis")
library('survival')
library(ranger)
library(ggfortify)
library(survminer)
library(KMEANS.KNN)
library(factoextra)
library(GSVA)
library(gplots)
library("DESeq2")
library(ggrepel)
library(AnnotationDbi) 
library(org.Hs.eg.db)
library(GenomicFeatures)
```

# Objectif

Etudier le lien entre niveau de Neogenin et survie sur les données LapNet.

Remarque : comme un seul individu a une progression de type PD, nous allons grouper cette catégorie avec les individus SD, car le PD devrait 'tirer' les SD vers les moins bons pronostics.

## Vérifications sur le jeu de données

Les gènes NTN1, NEO1 et UNC5B sont bien exprimés dans les 29 échantillons (23 'pre' et 6 'post') :

```{r donnees cliniques et expression des genes d interet}
coldata <- read.csv('/home/eugenie-modolo/Documents/Lapnet/colData_LapNet.csv', sep=";")
coldata$Best_response_2 <- case_when(
  coldata$Best_response == "SD" ~ "SD_PD",
  coldata$Best_response == "PD" ~ "SD_PD", 
  coldata$Best_response == "PR" ~ "PR",
  TRUE ~ NA_character_  # for any unexpected values
)

counts_genes <- read.table("/home/eugenie-modolo/Documents/Lapnet/results_rnaseq_NFcore/salmon.merged.gene_counts.tsv", 
                     header = TRUE, 
                     row.names = 1, 
                     sep = "\t",
                     check.names = FALSE)

# on modifie la matrix count_genes pour les 3 gènes qui sont en doublons pour les 200 gènes d'intérêt
counts_genes[which(row.names(counts_genes)=='ENSG00000291748.1'),'gene_name'] <- 'COL3A1_2' 
counts_genes[which(row.names(counts_genes)=='ENSG00000276886.4'),'gene_name'] <- 'GREM1_2' 
counts_genes[which(row.names(counts_genes)=='ENSG00000282049.1'),'gene_name'] <- 'PRSS2_2'
count_columns <- colnames(counts_genes)[colnames(counts_genes) != "gene_name"]
# besoin de prendre les integers pour DESeq2
counts_genes[count_columns] <- round(counts_genes[count_columns])
count_matrix <- as.matrix(counts_genes[, count_columns])
rownames(count_matrix) <- counts_genes$gene_name  # Gene names become row names

# on modifie tous les noms de gènes dupliqués, en les remplaçant par leur ENSG code, pour que le ssGSEA fonctionne
dup_genes <- counts_genes[duplicated(counts_genes$gene_name),'gene_name']
counts_genes$feature <- ifelse((is.na(counts_genes$gene_name) | counts_genes$gene_name %in% dup_genes), rownames(counts_genes), counts_genes$gene_name)
count_columns <- colnames(counts_genes)[colnames(counts_genes) != "gene_name" & colnames(counts_genes) != "feature"]
count_matrix <- as.matrix(counts_genes[, count_columns])
rownames(count_matrix) <- counts_genes$feature

basic_coldata <- data.frame(coldata, row.names = count_columns)

# normalisation des counts par DESeq2
# /!\ il peut être utile de retirer les gènes pas assez exprimés ...
dds <- DESeqDataSetFromMatrix(
  countData = count_matrix,
  colData = basic_coldata,
  design = ~ Best_response_2
)
dds <- DESeq(dds)
norm.count <- as.data.frame(counts(dds, normalized=TRUE))

genes_of_interest <- c('NTN1', 'EPCAM', 'NEO1', 'UNC5B', 'DCC', 'UNC5A', 'UNC5C', 'UNC5D', 'MCAM', 'ADORA2B', 'DSCAM', 'APP', 'VIM', 'TFF3')
expression_genes <- norm.count[which(row.names(norm.count) %in% genes_of_interest),]
t_expression_genes <- data.frame(t(expression_genes))
for (gene in genes_of_interest) {
  basic_coldata[[gene]] <- t_expression_genes[[gene]]
  basic_coldata[[paste0(gene, "_log")]] <- log2(t_expression_genes[[gene]] + 1)
}

# draw basic_coldata table
as.matrix(basic_coldata) %>%
DT::datatable(rownames=F, escape = F, width ='100%',filter="top") %>%
DT::formatStyle(columns = colnames(basic_coldata),fontSize = '80%')

basic_coldata_pre <- basic_coldata[which(basic_coldata$Time == 'pre' & basic_coldata$SampleID != '06-006'),]

create_gene_histograms <- function(gene_name, df) {
  gene_log <- paste0(gene_name, "_log")
  
  p1 <- ggplot(df, aes(x = .data[[gene]])) + 
    geom_histogram() +
    ggtitle(paste0("Histogram", gene_name))
  
  p2 <- ggplot(df, aes(x = .data[[gene_log]])) + 
    geom_histogram() +
    ggtitle(paste0("Histogram log2(", gene_name, "+1)"))
  
  grid.arrange(p1, p2, nrow = 1)
}

for (gene in genes_of_interest) {
  create_gene_histograms(gene, basic_coldata_pre)
}

```

Remarques : (i) à partir de maintenant, nous n'allons travailler que sur les échantillons 'pre', car ce sont les seuls pour lesquels on peut étudier la prédiction de survie ; (ii) nous retirons de l'étude l'échantillon 06-006, qui a une QC très mauvaise et qui n'exprime pas NEO1 alors qu'il est classé PR. Nous travaillons donc sur 22 échantillons.

Courbe corrélation log2(NEO1+1) et OS/PFS pour les 22 patients pré :

```{r corr log2 Neogenin OS/PFS}

p1 <- ggscatter(data = basic_coldata[which(basic_coldata$Time == 'pre' & basic_coldata$SampleID != '06-006'),],
          x = 'OS',
          y = 'NEO1_log',
          color = 'blue',
          cor.method = "spearman",
          cor.coef = TRUE,
          conf.int = TRUE,
          add = "reg.line",
          add.params = list(color = 'salmon'),
)

p2 <- ggscatter(data = basic_coldata[which(basic_coldata$Time == 'pre' & basic_coldata$SampleID != '06-006'),],
          x = 'PFS',
          y = 'NEO1_log',
          color = 'blue',
          cor.method = "spearman",
          cor.coef = TRUE,
          conf.int = TRUE,
          add = "reg.line",
          add.params = list(color = 'salmon'),
)

grid.arrange(p1, p2, nrow = 1)

```

## Choix des seuils Neogenin High et Low

Le log2 de la Neogenin suit bien une loi ~gaussienne :

```{r log2 Neogenin}

ggplot(basic_coldata_pre,
       aes(x=NEO1_log)) +
  geom_histogram()

```

Valeurs des gènes d'intérêt selon le niveau de réponse :

```{r violin and box plots}
My_Theme <- theme(plot.title=element_text(size=10),
#        legend.title = element_text(size = 5), 
#        legend.text = element_text(size = 5),
#        legend.key.size = unit(0.2, 'cm'),
        legend.position="none",
        axis.text=element_text(size=7),
        axis.title=element_text(size=8))

p1 <- ggplot(basic_coldata_pre, 
       aes(x=Best_response_2, y=NTN1, fill=Best_response_2)) + 
  geom_violin() +
  My_Theme +
  ggtitle("Violin chart NTN1")
p2 <- ggplot(basic_coldata_pre, 
             aes(x=Best_response_2, y=NTN1_log, fill=Best_response_2)) + 
  geom_violin() +
  My_Theme +
  ggtitle("Violin chart log2(NTN1+1)")
p3 <- ggplot(basic_coldata_pre, 
             aes(x=Best_response_2, y=NTN1_log, fill=Best_response_2)) + 
  geom_boxplot(notch = TRUE) +
  scale_fill_viridis(discrete = TRUE, alpha=0.6) +
  geom_jitter(color="black", size=0.4, alpha=0.9) +
  My_Theme +
  ggtitle("Boxplot log2(NTN1+1)")
p4 <- ggplot(basic_coldata_pre, 
       aes(x=Best_response_2, y=NEO1, fill=Best_response_2)) + 
  geom_violin() +
  My_Theme +
  ggtitle("Violin chart NEO1")
p5 <- ggplot(basic_coldata_pre, 
             aes(x=Best_response_2, y=NEO1_log, fill=Best_response_2)) + 
  geom_violin() +
  My_Theme +
  ggtitle("Violin chart log2(NEO1+1)")
p6 <- ggplot(basic_coldata_pre, 
             aes(x=Best_response_2, y=NEO1_log, fill=Best_response_2)) + 
  geom_boxplot(notch = TRUE) +
  scale_fill_viridis(discrete = TRUE, alpha=0.6) +
  geom_jitter(color="black", size=0.4, alpha=0.9) +
  My_Theme +
  ggtitle("Boxplot log2(NEO1+1)")
p7 <- ggplot(basic_coldata_pre, 
       aes(x=Best_response_2, y=UNC5B, fill=Best_response_2)) + 
  geom_violin() +
  My_Theme +
  ggtitle("Violin chart UNC5B")
p8 <- ggplot(basic_coldata_pre, 
             aes(x=Best_response_2, y=UNC5B_log, fill=Best_response_2)) + 
  geom_violin() +
  My_Theme +
  ggtitle("Violin chart log2(UNC5B+1)")
p9 <- ggplot(basic_coldata_pre, 
             aes(x=Best_response_2, y=UNC5B_log, fill=Best_response_2)) + 
  geom_boxplot(notch = TRUE) +
  scale_fill_viridis(discrete = TRUE, alpha=0.6) +
  geom_jitter(color="black", size=0.4, alpha=0.9) +
  My_Theme +
  ggtitle("Boxplot log2(UNC5B+1)")

grid.arrange(p1, p2, p3, p4, p5, p6, p7, p8, p9, nrow = 3)
```


## Survival plots selon le niveau de réponse

```{r Kaplan-Meier plots niveau de reponse}
km_fit_os <- survfit(Surv(OS, Death_status) ~ Best_response_2, data=basic_coldata_pre)
# autoplot(km_fit_os)
survminer::ggsurvplot(
  km_fit_os, 
  data = basic_coldata_pre,          # again specify the data used to fit linelistsurv_fit_sex 
  conf.int = TRUE,              # do not show confidence interval of KM estimates
  surv.scale = "percent",        # present probabilities in the y axis in %
  break.time.by = 50,            # present the time axis with an increment of 10 days
  xlab = "Follow-up days",
  ylab = "Survival Probability",
  pval = T,                      # print p-value of Log-rank test 
  pval.coord = c(40,.21),        # print p-value at these plot coordinates
  risk.table = T,                # print the risk table at bottom 
  legend.title = "Best response",       # legend characteristics
  legend.labs = c("PR","SD_PD"),
  font.legend = 10, 
  palette = "Dark2",             # specify color palette 
  surv.median.line = "hv",       # draw horizontal and vertical lines to the median survivals
  ggtheme = theme_light()        # simplify plot background
)

km_fit_pfs <- survfit(Surv(PFS, Prog_status) ~ Best_response_2, data=basic_coldata_pre)
survminer::ggsurvplot(
  km_fit_pfs, 
  data = basic_coldata_pre,          # again specify the data used to fit linelistsurv_fit_sex 
  conf.int = TRUE,              # do not show confidence interval of KM estimates
  surv.scale = "percent",        # present probabilities in the y axis in %
  break.time.by = 50,            # present the time axis with an increment of 10 days
  xlab = "Follow-up days",
  ylab = "Non-Progression Probability",
  pval = T,                      # print p-value of Log-rank test 
  pval.coord = c(40,.21),        # print p-value at these plot coordinates
  risk.table = T,                # print the risk table at bottom 
  legend.title = "Best response",       # legend characteristics
  legend.labs = c("PR","SD_PD"),
  font.legend = 10, 
  palette = "Dark2",             # specify color palette 
  surv.median.line = "hv",       # draw horizontal and vertical lines to the median survivals
  ggtheme = theme_light()        # simplify plot background
)
```


## Survival plots selon la Neogenin en séparant avec la médiane (6.19)

```{r Kaplan-Meier plots Neogenin median}
basic_coldata_pre$NEO1_level <- case_when(
  basic_coldata_pre$NEO1_log >= 6.19 ~ "High",
  basic_coldata_pre$NEO1_log < 6.19 ~ "Low")

km_fit_os <- survfit(Surv(OS, Death_status) ~ NEO1_level, data=basic_coldata_pre)
survminer::ggsurvplot(
  km_fit_os, 
  data = basic_coldata_pre,          # again specify the data used to fit linelistsurv_fit_sex 
  conf.int = TRUE,              # do not show confidence interval of KM estimates
  surv.scale = "percent",        # present probabilities in the y axis in %
  break.time.by = 50,            # present the time axis with an increment of 10 days
  xlab = "Follow-up days",
  ylab = "Survival Probability",
  pval = T,                      # print p-value of Log-rank test 
  pval.coord = c(40,.21),        # print p-value at these plot coordinates
  risk.table = T,                # print the risk table at bottom 
  legend.title = "Neogenin level",       # legend characteristics
  legend.labs = c("High","Low"),
  font.legend = 10, 
  palette = "Dark2",             # specify color palette 
  surv.median.line = "hv",       # draw horizontal and vertical lines to the median survivals
  ggtheme = theme_light()        # simplify plot background
)

km_fit_pfs <- survfit(Surv(PFS, Prog_status) ~ NEO1_level, data=basic_coldata_pre)
survminer::ggsurvplot(
  km_fit_pfs, 
  data = basic_coldata_pre,          # again specify the data used to fit linelistsurv_fit_sex 
  conf.int = TRUE,              # do not show confidence interval of KM estimates
  surv.scale = "percent",        # present probabilities in the y axis in %
  break.time.by = 50,            # present the time axis with an increment of 10 days
  xlab = "Follow-up days",
  ylab = "Non-Progression Probability",
  pval = T,                      # print p-value of Log-rank test 
  pval.coord = c(40,.21),        # print p-value at these plot coordinates
  risk.table = T,                # print the risk table at bottom 
  legend.title = "Neogenin level",       # legend characteristics
  legend.labs = c("High","Low"),
  font.legend = 10, 
  palette = "Dark2",             # specify color palette 
  surv.median.line = "hv",       # draw horizontal and vertical lines to the median survivals
  ggtheme = theme_light()        # simplify plot background
)
```

On obtient les médianes suivantes :

Médiane OS des 22 patients : `r median(survfit(Surv(OS, Death_status) ~ 1, data=basic_coldata_pre))[[1]]` ; Médiane PFS des 22 patients : `r median(survfit(Surv(PFS, Prog_status) ~ 1, data=basic_coldata_pre))[[1]]`

(sans retirer 06-006 : Médiane OS des 23 patients : `r median(survfit(Surv(OS, Death_status) ~ 1, data=basic_coldata[which(basic_coldata$Time == 'pre'),]))[[1]]` ; Médiane PFS des 23 patients : `r median(survfit(Surv(PFS, Prog_status) ~ 1, data=basic_coldata[which(basic_coldata$Time == 'pre'),]))[[1]]`)

Médianes OS selon niveau de Neogenin : High
`r median(survfit(Surv(OS, Death_status) ~ NEO1_level, data=basic_coldata_pre))[[1]]` (NA car on a moins de 50% de décès), Low `r median(survfit(Surv(OS, Death_status) ~ NEO1_level, data=basic_coldata_pre))[[2]]`

Médianes PFS selon niveau de Neogenin : High
`r median(survfit(Surv(PFS, Prog_status) ~ NEO1_level, data=basic_coldata_pre))[[1]]`, Low `r median(survfit(Surv(PFS, Prog_status) ~ NEO1_level, data=basic_coldata_pre))[[2]]`


## Survival plots selon la Neogenin en séparant avec k-means (5.5) = 2/3 dans le High

```{r k-means, results = "hide", include=F}
km.out <- kmeans(basic_coldata_pre$NEO1_log, centers = 2)
km.out
basic_coldata_pre$NEO1_log
```


```{r Kaplan-Meier plots Neogenin kmeans}
basic_coldata_pre$NEO1_level2 <- case_when(
  basic_coldata_pre$NEO1_log >= 5.5 ~ "High",
  basic_coldata_pre$NEO1_log < 5.5 ~ "Low")

km_fit_os <- survfit(Surv(OS, Death_status) ~ NEO1_level2, data=basic_coldata_pre)
survminer::ggsurvplot(
  km_fit_os, 
  data = basic_coldata_pre,          # again specify the data used to fit linelistsurv_fit_sex 
  conf.int = TRUE,              # do not show confidence interval of KM estimates
  surv.scale = "percent",        # present probabilities in the y axis in %
  break.time.by = 50,            # present the time axis with an increment of 10 days
  xlab = "Follow-up days",
  ylab = "Survival Probability",
  pval = T,                      # print p-value of Log-rank test 
  pval.coord = c(40,.21),        # print p-value at these plot coordinates
  risk.table = T,                # print the risk table at bottom 
  legend.title = "Neogenin level k-means",       # legend characteristics
  legend.labs = c("High","Low"),
  font.legend = 10, 
  palette = "Dark2",             # specify color palette 
  surv.median.line = "hv",       # draw horizontal and vertical lines to the median survivals
  ggtheme = theme_light()        # simplify plot background
)

km_fit_pfs <- survfit(Surv(PFS, Prog_status) ~ NEO1_level2, data=basic_coldata_pre)
survminer::ggsurvplot(
  km_fit_pfs, 
  data = basic_coldata_pre,          # again specify the data used to fit linelistsurv_fit_sex 
  conf.int = TRUE,              # do not show confidence interval of KM estimates
  surv.scale = "percent",        # present probabilities in the y axis in %
  break.time.by = 50,            # present the time axis with an increment of 10 days
  xlab = "Follow-up days",
  ylab = "Non-Progression Probability",
  pval = T,                      # print p-value of Log-rank test 
  pval.coord = c(40,.21),        # print p-value at these plot coordinates
  risk.table = T,                # print the risk table at bottom 
  legend.title = "Neogenin level k-means",       # legend characteristics
  legend.labs = c("High","Low"),
  font.legend = 10, 
  palette = "Dark2",             # specify color palette 
  surv.median.line = "hv",       # draw horizontal and vertical lines to the median survivals
  ggtheme = theme_light()        # simplify plot background
)
```

On obtient les médianes suivantes :

Médianes OS selon niveau de Neogenin k-means : High
`r median(survfit(Surv(OS, Death_status) ~ NEO1_level2, data=basic_coldata_pre))[[1]]`, Low `r median(survfit(Surv(OS, Death_status) ~ NEO1_level2, data=basic_coldata_pre))[[2]]`

Médianes PFS selon niveau de Neogenin k-means : High
`r median(survfit(Surv(PFS, Prog_status) ~ NEO1_level2, data=basic_coldata_pre))[[1]]`, Low `r median(survfit(Surv(PFS, Prog_status) ~ NEO1_level2, data=basic_coldata_pre))[[2]]`


## Modification du seuil Neogenin High (1/3 - 2/3)

Valeur limite pour séparer en 1/3 High - 2/3 Low les niveaux de Neogenin (log2) : entre `r basic_coldata_pre[order(basic_coldata_pre$NEO1_log, decreasing = F),'NEO1_log'][14]` et `r basic_coldata_pre[order(basic_coldata_pre$NEO1_log, decreasing = F),'NEO1_log'][15]`

```{r Kaplan-Meier plots Neogenin 1 tiers}
basic_coldata_pre$NEO1_level3 <- case_when(
  basic_coldata_pre$NEO1_log >= 6.31 ~ "High",
  basic_coldata_pre$NEO1_log < 6.31 ~ "Low")

km_fit_os <- survfit(Surv(OS, Death_status) ~ NEO1_level3, data=basic_coldata_pre)
survminer::ggsurvplot(
  km_fit_os, 
  data = basic_coldata_pre,          # again specify the data used to fit linelistsurv_fit_sex 
  conf.int = TRUE,              # do not show confidence interval of KM estimates
  surv.scale = "percent",        # present probabilities in the y axis in %
  break.time.by = 50,            # present the time axis with an increment of 10 days
  xlab = "Follow-up days",
  ylab = "Survival Probability",
  pval = T,                      # print p-value of Log-rank test 
  pval.coord = c(40,.21),        # print p-value at these plot coordinates
  risk.table = T,                # print the risk table at bottom 
  legend.title = "Neogenin level 1/3 High",       # legend characteristics
  legend.labs = c("High","Low"),
  font.legend = 10, 
  palette = "Dark2",             # specify color palette 
  surv.median.line = "hv",       # draw horizontal and vertical lines to the median survivals
  ggtheme = theme_light()        # simplify plot background
)

km_fit_pfs <- survfit(Surv(PFS, Prog_status) ~ NEO1_level3, data=basic_coldata_pre)
survminer::ggsurvplot(
  km_fit_pfs, 
  data = basic_coldata_pre,          # again specify the data used to fit linelistsurv_fit_sex 
  conf.int = TRUE,              # do not show confidence interval of KM estimates
  surv.scale = "percent",        # present probabilities in the y axis in %
  break.time.by = 50,            # present the time axis with an increment of 10 days
  xlab = "Follow-up days",
  ylab = "Non-Progression Probability",
  pval = T,                      # print p-value of Log-rank test 
  pval.coord = c(40,.21),        # print p-value at these plot coordinates
  risk.table = T,                # print the risk table at bottom 
  legend.title = "Neogenin level 1/3 High",       # legend characteristics
  legend.labs = c("High","Low"),
  font.legend = 10, 
  palette = "Dark2",             # specify color palette 
  surv.median.line = "hv",       # draw horizontal and vertical lines to the median survivals
  ggtheme = theme_light()        # simplify plot background
)
```

On obtient les médianes suivantes :

Médianes OS selon niveau de Neogenin 1/3 : High
`r median(survfit(Surv(OS, Death_status) ~ NEO1_level3, data=basic_coldata_pre))[[1]]` (NA car on a moins de 50% de décès), Low `r median(survfit(Surv(OS, Death_status) ~ NEO1_level3, data=basic_coldata_pre))[[2]]`

Médianes PFS selon niveau de Neogenin 1/3 : High
`r median(survfit(Surv(PFS, Prog_status) ~ NEO1_level3, data=basic_coldata_pre))[[1]]`, Low `r median(survfit(Surv(PFS, Prog_status) ~ NEO1_level3, data=basic_coldata_pre))[[2]]`


## EMT scores - Hallmark (200 gènes, utilisation des counts TPM)

En prenant les 200 gènes EMT de Hallmark et avec les counts TPM, on obtient les scores EMT suivants en ssGSEA :

```{r score EMT ssGSEA}
tmp <- read.csv('/home/eugenie-modolo/Documents/Reference_files/HALLMARK_EPITHELIAL_MESENCHYMAL_TRANSITION.v2025.1.Hs.tsv', sep="\t")
list_genes_Hallmark <- unlist(strsplit(tmp[17,2], ","))

# # import des counts en TPM
# counts_genes_tpm <- read.table("/home/eugenie-modolo/Documents/Lapnet/results_rnaseq_NFcore/salmon.merged.gene_tpm.tsv", 
#                      header = TRUE, 
#                      row.names = 1, 
#                      sep = "\t",
#                      check.names = FALSE)
# 
# # on modifie la matrix count_genes pour les 3 gènes qui sont en doublons pour les 200 gènes d'intérêt
# counts_genes_tpm[which(row.names(counts_genes_tpm)=='ENSG00000291748.1'),'gene_name'] <- 'COL3A1_2' 
# counts_genes_tpm[which(row.names(counts_genes_tpm)=='ENSG00000276886.4'),'gene_name'] <- 'GREM1_2' 
# counts_genes_tpm[which(row.names(counts_genes_tpm)=='ENSG00000282049.1'),'gene_name'] <- 'PRSS2_2'
# count_columns_tpm <- colnames(counts_genes_tpm)[colnames(counts_genes_tpm) != "gene_name"]
# count_matrix_tpm <- as.matrix(counts_genes_tpm[, count_columns_tpm])
# rownames(count_matrix_tpm) <- counts_genes_tpm$gene_name  # Gene names become row names
# 
# # on modifie tous les noms de gènes dupliqués, en les remplaçant par leur ENSG code, pour que le ssGSEA fonctionne
# dup_genes <- counts_genes_tpm[duplicated(counts_genes_tpm$gene_name),'gene_name']
# counts_genes_tpm$feature <- ifelse((is.na(counts_genes_tpm$gene_name) | counts_genes_tpm$gene_name %in% dup_genes), rownames(counts_genes_tpm), counts_genes_tpm$gene_name)
# count_columns_tpm <- colnames(counts_genes_tpm)[colnames(counts_genes_tpm) != "gene_name" & colnames(counts_genes_tpm) != "feature"]
# count_matrix_tpm <- as.matrix(counts_genes_tpm[, count_columns_tpm])
# rownames(count_matrix_tpm) <- counts_genes_tpm$feature

# utilisation des counts DESeq2 / len(gene)
txdb <- makeTxDbFromGFF("/home/eugenie-modolo/Documents/Reference_files/gencode.v49.chr_patch_hapl_scaff.annotation.gtf",format="gtf")
# then collect the exons per gene id
exons.list.per.gene <- exonsBy(txdb,by="gene")
# then for each gene, reduce all the exons to a set of non overlapping exons, calculate their lengths (widths) and sum then
exonic.gene.sizes <- as.data.frame(sum(width(GenomicRanges::reduce(exons.list.per.gene))))
# head(exonic.gene.sizes)

match_index <- match(rownames(counts_genes), rownames(exonic.gene.sizes))
counts_genes$gene_length <- exonic.gene.sizes[match_index, 1]

# modifier les valeurs de sortie de DESeq2 pour diviser par la longueur du gène
# verif que les rownames de norm.count sont dans le même ordre que les features de counts_genes
# sum(rownames(norm.count) == counts_genes$feature) == length(rownames(norm.count))
count_columns <- colnames(counts_genes)[colnames(counts_genes) != "gene_name" & colnames(counts_genes) != "feature" & colnames(counts_genes) != "gene_length"]
norm.count_K <- as.matrix(counts_genes[, count_columns]/counts_genes$gene_length)
rownames(norm.count_K) <- counts_genes$feature

# on ne garde que les 22 échantillons d'intérêt pour lancer ssGSEA
count_matrix_pre <- norm.count_K[,c("01-001_pre","01-003_pre","01-004_pre",
                        "01-006_pre","01-007_pre","01-011_pre","01-012_pre","02-001_pre","02-002_pre","02-003_pre",
                        "02-006_pre","02-010_pre","02-014_pre","03-002_pre","03-003_pre","03-006_pre","06-001_pre",
                        "06-007_pre","06-008_pre","06-009_pre","08-001_pre","08-002_pre")]

# ssGSEA
list_genes_ssgsea <- list(list_genes_Hallmark, "")
names(list_genes_ssgsea) <- c("EMT", "")
gsvaparams <- gsvaParam(count_matrix_pre,
                        list_genes_ssgsea)
result_gsva <- gsva(gsvaparams)#, verbose = TRUE)
scores_EMT <- result_gsva[1,]
basic_coldata_pre$Hallmark_score <- scores_EMT

# plot
hist(basic_coldata_pre$Hallmark_score)
```

On coupe les valeurs à un score de 0 (confirmé par k-means). Cela donne les survival plots suivants :

```{r Kaplan-Meier plots EMT score Hallmark}
basic_coldata_pre$EMT_s_level <- case_when(
  basic_coldata_pre$Hallmark_score >= 0 ~ "High",
  basic_coldata_pre$Hallmark_score < 0 ~ "Low")

km_fit_os <- survfit(Surv(OS, Death_status) ~ EMT_s_level, data=basic_coldata_pre)
survminer::ggsurvplot(
  km_fit_os, 
  data = basic_coldata_pre,          # again specify the data used to fit linelistsurv_fit_sex 
  conf.int = TRUE,              # do not show confidence interval of KM estimates
  surv.scale = "percent",        # present probabilities in the y axis in %
  break.time.by = 50,            # present the time axis with an increment of 10 days
  xlab = "Follow-up days",
  ylab = "Survival Probability",
  pval = T,                      # print p-value of Log-rank test 
  pval.coord = c(40,.21),        # print p-value at these plot coordinates
  risk.table = T,                # print the risk table at bottom 
  legend.title = "EMT score Hallmark",       # legend characteristics
  legend.labs = c("High","Low"),
  font.legend = 10, 
  palette = "Dark2",             # specify color palette 
  surv.median.line = "hv",       # draw horizontal and vertical lines to the median survivals
  ggtheme = theme_light()        # simplify plot background
)

km_fit_pfs <- survfit(Surv(PFS, Prog_status) ~ EMT_s_level, data=basic_coldata_pre)
survminer::ggsurvplot(
  km_fit_pfs, 
  data = basic_coldata_pre,          # again specify the data used to fit linelistsurv_fit_sex 
  conf.int = TRUE,              # do not show confidence interval of KM estimates
  surv.scale = "percent",        # present probabilities in the y axis in %
  break.time.by = 50,            # present the time axis with an increment of 10 days
  xlab = "Follow-up days",
  ylab = "Non-Progression Probability",
  pval = T,                      # print p-value of Log-rank test 
  pval.coord = c(40,.21),        # print p-value at these plot coordinates
  risk.table = T,                # print the risk table at bottom 
  legend.title = "EMT score Hallmark",       # legend characteristics
  legend.labs = c("High","Low"),
  font.legend = 10, 
  palette = "Dark2",             # specify color palette 
  surv.median.line = "hv",       # draw horizontal and vertical lines to the median survivals
  ggtheme = theme_light()        # simplify plot background
)
```

On obtient les médianes suivantes :

Médianes OS selon Score EMT : High
`r median(survfit(Surv(OS, Death_status) ~ EMT_s_level, data=basic_coldata_pre))[[1]]`, Low `r median(survfit(Surv(OS, Death_status) ~ EMT_s_level, data=basic_coldata_pre))[[2]]` (NA car on a moins de 50% de décès).

Médianes PFS selon Score EMT : High
`r median(survfit(Surv(PFS, Prog_status) ~ EMT_s_level, data=basic_coldata_pre))[[1]]`, Low `r median(survfit(Surv(PFS, Prog_status) ~ EMT_s_level, data=basic_coldata_pre))[[2]]`

Etude du heatmap selon les 200 gènes Hallmark :

```{r score EMT Heatmap}

distcor <- function(m){ as.dist(1-cor(t(m))  ) }

expression_genes_200 <- count_matrix_pre[which(row.names(count_matrix_pre) %in% list_genes_Hallmark),]
hm <- heatmap.2(as.matrix(log2(expression_genes_200+1)), distfun = distcor, hclustfun = function(d)hclust(d,method="ward.D2"), scale="row", trace="none", dendrogram="both",  col = colorRampPalette(rev(brewer.pal(9, "RdBu")))(50))

target <- colnames(expression_genes_200)[hm$colInd]
basic_coldata_pre$row.names <- rownames(basic_coldata_pre)
basic_coldata_pre %>% mutate(row.names=fct_relevel(row.names, target)) %>% ggplot(aes(x=row.names, y=Hallmark_score)) +
  geom_point() +
  theme_bw()+ 
  theme(axis.text.x = element_text(angle=-40, hjust=.1))
```

## Survival plots selon TFF3 en séparant avec la médiane (0)

```{r Kaplan-Meier plots TFF3 median}
basic_coldata_pre$TFF3_level <- case_when(
  basic_coldata_pre$TFF3_log > 0 ~ "High",
  basic_coldata_pre$TFF3_log == 0 ~ "Low")

km_fit_os <- survfit(Surv(OS, Death_status) ~ TFF3_level, data=basic_coldata_pre)
survminer::ggsurvplot(
  km_fit_os, 
  data = basic_coldata_pre,          # again specify the data used to fit linelistsurv_fit_sex 
  conf.int = TRUE,              # do not show confidence interval of KM estimates
  surv.scale = "percent",        # present probabilities in the y axis in %
  break.time.by = 50,            # present the time axis with an increment of 10 days
  xlab = "Follow-up days",
  ylab = "Survival Probability",
  pval = T,                      # print p-value of Log-rank test 
  pval.coord = c(40,.21),        # print p-value at these plot coordinates
  risk.table = T,                # print the risk table at bottom 
  legend.title = "TFF3 level",       # legend characteristics
  legend.labs = c("High","Low"),
  font.legend = 10, 
  palette = "Dark2",             # specify color palette 
  surv.median.line = "hv",       # draw horizontal and vertical lines to the median survivals
  ggtheme = theme_light()        # simplify plot background
)

km_fit_pfs <- survfit(Surv(PFS, Prog_status) ~ TFF3_level, data=basic_coldata_pre)
survminer::ggsurvplot(
  km_fit_pfs, 
  data = basic_coldata_pre,          # again specify the data used to fit linelistsurv_fit_sex 
  conf.int = TRUE,              # do not show confidence interval of KM estimates
  surv.scale = "percent",        # present probabilities in the y axis in %
  break.time.by = 50,            # present the time axis with an increment of 10 days
  xlab = "Follow-up days",
  ylab = "Non-Progression Probability",
  pval = T,                      # print p-value of Log-rank test 
  pval.coord = c(40,.21),        # print p-value at these plot coordinates
  risk.table = T,                # print the risk table at bottom 
  legend.title = "TFF3 level",       # legend characteristics
  legend.labs = c("High","Low"),
  font.legend = 10, 
  palette = "Dark2",             # specify color palette 
  surv.median.line = "hv",       # draw horizontal and vertical lines to the median survivals
  ggtheme = theme_light()        # simplify plot background
)
```

On obtient les médianes suivantes :

Médianes OS selon niveau de TFF3 : High
`r median(survfit(Surv(OS, Death_status) ~ TFF3_level, data=basic_coldata_pre))[[1]]`, Low `r median(survfit(Surv(OS, Death_status) ~ TFF3_level, data=basic_coldata_pre))[[2]]`

Médianes PFS selon niveau de TFF3 : High
`r median(survfit(Surv(PFS, Prog_status) ~ TFF3_level, data=basic_coldata_pre))[[1]]`, Low `r median(survfit(Surv(PFS, Prog_status) ~ TFF3_level, data=basic_coldata_pre))[[2]]`

## Comparaison EMT score pour les 4 duo pre-post

```{r score EMT pre-post ssGSEA}
# on ne garde que les 8 échantillons d'intérêt 
target <- c("01-007_pre","01-007_post","02-001_pre","02-001_post","02-003_pre",
            "02-003_post","02-014_pre","02-014_post")
basic_coldata_prepost <- basic_coldata[which(rownames(basic_coldata) %in% target),]
count_matrix_prepost <- norm.count_K[,target]

# ssGSEA Hallmark
gsvaparams <- gsvaParam(count_matrix_prepost,
                        list_genes_ssgsea)
result_gsva <- gsva(gsvaparams)#, verbose = TRUE)
scores_EMT <- result_gsva[1,]
basic_coldata_prepost$Hallmark_score <- scores_EMT

# Mak score
tmp <- read.csv('/home/eugenie-modolo/Documents/Reference_files/EMT-MAK2015.csv', sep=";")
list_genes_M <- tmp[which(tmp$Type == 'M'), 'gene_name']
list_genes_E <- tmp[which(tmp$Type == 'E'), 'gene_name']
list_genes_Mak <- c(list_genes_M, list_genes_E)
expression_genes_M <- count_matrix_prepost[which(row.names(count_matrix_prepost) %in% list_genes_M),]
expression_genes_E <- count_matrix_prepost[which(row.names(count_matrix_prepost) %in% list_genes_E),]
# data.frame(t(expression_genes_M))
basic_coldata_prepost$Mak_score <- NA
basic_coldata_prepost$E_score <- NA
for (sample in rownames(basic_coldata_prepost)) {
  basic_coldata_prepost[sample, 'Mak_score'] <- mean(expression_genes_M[,sample]) - mean(expression_genes_E[,sample])
  basic_coldata_prepost[sample, 'E_score'] <- mean(expression_genes_E[,sample])
}

# plot
hist(basic_coldata_prepost$Hallmark_score)
hist(basic_coldata_prepost$Mak_score)
```

EMT score selon pre/post :

```{r score EMT pre-post comparaison}
basic_coldata_prepost$row.names <- rownames(basic_coldata_prepost)
ggplot(basic_coldata_prepost, aes(x=row.names, y=Hallmark_score, col=Time)) +
  geom_point() +
  theme_bw()+
  theme(axis.text.x = element_text(angle=-40, hjust=.1))
```

Etude du heatmap selon les 200 gènes Hallmark : (non fait)

```{r score EMT pre-post Heatmap}
# expression_genes_200 <- count_matrix_prepost[which(row.names(count_matrix_prepost) %in% list_genes_Hallmark),]
# heatmap.2(as.matrix(log2(expression_genes_200+1)), distfun = distcor, hclustfun = function(d)hclust(d,method="ward.D2"), scale="row", trace="none", dendrogram="both",  col = colorRampPalette(rev(brewer.pal(9, "RdBu")))(50))
# 
# target <- c("02-006_pre", "06-009_pre", "06-008_pre", "01-003_pre", 
#             "06-007_pre", "03-002_pre", "03-006_pre", "02-002_pre", "01-012_pre", "02-003_pre", "06-001_pre", 
#             "08-002_pre", "01-006_pre", "01-007_pre", "01-004_pre", "03-003_pre", "08-001_pre", "01-011_pre", 
#             "02-001_pre", "02-010_pre", "01-001_pre", "02-014_pre")
# basic_coldata_pre$row.names <- rownames(basic_coldata_pre)
# basic_coldata_pre %>% mutate(row.names=fct_relevel(row.names, target)) %>% ggplot(aes(x=row.names, y=Hallmark_score)) +
#   geom_point() +
#   theme_bw()+ 
#   theme(axis.text.x = element_text(angle=-40, hjust=.1))
```


## EMT score des 6 échantillons post vs 22 échantillons pré

```{r score EMT post ssGSEA}
# ssGSEA Hallmark
gsvaparams <- gsvaParam(norm.count_K,
                        list_genes_ssgsea)
result_gsva <- gsva(gsvaparams)#, verbose = TRUE)
scores_EMT <- result_gsva[1,]
basic_coldata$Hallmark_score <- scores_EMT

# Mak score
expression_genes_M <- norm.count_K[which(row.names(norm.count_K) %in% list_genes_M),]
expression_genes_E <- norm.count_K[which(row.names(norm.count_K) %in% list_genes_E),]
# data.frame(t(expression_genes_M))
basic_coldata$Mak_score <- NA
basic_coldata$E_score <- NA
for (sample in rownames(basic_coldata)) {
  basic_coldata[sample, 'Mak_score'] <- mean(expression_genes_M[,sample]) - mean(expression_genes_E[,sample])
  basic_coldata[sample, 'E_score'] <- mean(expression_genes_E[,sample])
}

# plot
hist(basic_coldata[which(basic_coldata$SampleID != "06-006"),]$Hallmark_score)
hist(basic_coldata[which(basic_coldata$SampleID != "06-006"),]$Mak_score)
```

EMT scores des 6 post vs 22 pre :

```{r score EMT post}
basic_coldata$row.names <- rownames(basic_coldata)

p1 <- ggplot(basic_coldata[which(basic_coldata$SampleID != "06-006"),], aes(x=row.names, y=Hallmark_score, col=Time)) +
  geom_point() +
  theme_bw()+
  theme(axis.text.x = element_text(angle=-40, hjust=.1))

p2 <- ggplot(basic_coldata[which(basic_coldata$SampleID != "06-006"),], aes(x=Hallmark_score, y=Time, fill=Time)) +
  geom_boxplot(notch = TRUE) 

p3 <- ggplot(basic_coldata[which(basic_coldata$SampleID != "06-006"),], aes(x=row.names, y=Mak_score, col=Time)) +
  geom_point() +
  theme_bw()+
  theme(axis.text.x = element_text(angle=-40, hjust=.1))

p4 <- ggplot(basic_coldata[which(basic_coldata$SampleID != "06-006"),], aes(x=Mak_score, y=Time, fill=Time)) +
  geom_boxplot(notch = TRUE) 

grid.arrange(p1, p2, p3, p4, nrow = 2)

```

EMT scores des Collisson QM (2 post vs 3 pre) :

```{r score EMT post Collisson QM}
p1 <- ggplot(basic_coldata[which(basic_coldata$Classif_collisson == "QM"),], aes(x=row.names, y=Hallmark_score, col=Time)) +
  geom_point() +
  theme_bw()+
  theme(axis.text.x = element_text(angle=-40, hjust=.1))

p2 <- ggplot(basic_coldata[which(basic_coldata$Classif_collisson == "QM"),], aes(x=Hallmark_score, y=Time, fill=Time)) +
  geom_boxplot(notch = TRUE) 

p3 <- ggplot(basic_coldata[which(basic_coldata$Classif_collisson == "QM"),], aes(x=row.names, y=Mak_score, col=Time)) +
  geom_point() +
  theme_bw()+
  theme(axis.text.x = element_text(angle=-40, hjust=.1))

p4 <- ggplot(basic_coldata[which(basic_coldata$Classif_collisson == "QM"),], aes(x=Mak_score, y=Time, fill=Time)) +
  geom_boxplot(notch = TRUE) 

grid.arrange(p1, p2, p3, p4, nrow = 2)

```

Lien entre les classifications de PDAC et les EMT scores, pour les 6 échantillons post :

```{r boxplots EMT score Hallmark vs classification}

create_classif_boxplots <- function(classif, classif_col, df1, df2) {
  p1 <- ggplot(df1, aes(x = .data[[classif_col]], y=Hallmark_score, fill=.data[[classif_col]])) + 
  geom_boxplot(notch = TRUE) +
  scale_fill_viridis(discrete = TRUE, alpha=0.6) +
  geom_jitter(color="black", size=0.4, alpha=0.9) +
  theme_bw()+ 
  theme(axis.text.x = element_text(angle=-40, hjust=.1)) +
  ggtitle(paste0("EMT Hallmark score", classif, "LapNet")) 

  p2 <- ggplot(df1, aes(x = .data[[classif_col]], y=Mak_score, fill=.data[[classif_col]])) + 
  geom_boxplot(notch = TRUE) +
  scale_fill_viridis(discrete = TRUE, alpha=0.6) +
  geom_jitter(color="black", size=0.4, alpha=0.9) +
  theme_bw()+ 
  theme(axis.text.x = element_text(angle=-40, hjust=.1)) +
  ggtitle(paste0("EMT Mak score", classif, "LapNet"))
  
  grid.arrange(p1, p2, nrow = 1)
}

for (classif in c('collisson', 'moffitt', 'bailey')) {
  classif_col <- paste0("Classif_", classif)
  create_classif_boxplots(classif, classif_col, basic_coldata[which(basic_coldata$Time == "post"),])
}

```


## Comparaison expression Neogenin et EMT score, sur les 28 échantillons

```{r comparaison Neogenin et EMT-score}
# # ssGSEA
# gsvaparams <- gsvaParam(norm.count_K,
#                         list_genes_ssgsea)
# result_gsva <- gsva(gsvaparams)#, verbose = TRUE)
# scores_EMT <- result_gsva[1,]
# basic_coldata$Hallmark_score <- scores_EMT

ggplot(basic_coldata[which(basic_coldata$SampleID != "06-006"),], aes(x=NEO1_log, y=Hallmark_score, col=Time, label=SampleID)) +
  geom_vline(xintercept=6.19, linetype="dashed", color = "red") +
  geom_hline(yintercept=0, linetype="dashed", color = "red") +
  ggtitle("Neogenin expression vs EMT-score (28 échantillons)") +
  geom_text_repel(hjust="top", vjust="top") +
  geom_point() 
```


## Courbes de survie pour les 7 individus qui ont le plus haut score d'EMT (k-means)

```{r Kaplan-Meier plots 7 highest EMT score}
basic_coldata_pre_highemt <- basic_coldata_pre[which(basic_coldata_pre$EMT_s_level == "High"),]

km_fit_os <- survfit(Surv(OS, Death_status) ~ NEO1_level, data=basic_coldata_pre_highemt)
survminer::ggsurvplot(
  km_fit_os, 
  data = basic_coldata_pre_highemt,          # again specify the data used to fit linelistsurv_fit_sex 
  conf.int = TRUE,              # do not show confidence interval of KM estimates
  surv.scale = "percent",        # present probabilities in the y axis in %
  break.time.by = 50,            # present the time axis with an increment of 10 days
  xlab = "Follow-up days",
  ylab = "Survival Probability",
  pval = T,                      # print p-value of Log-rank test 
  pval.coord = c(40,.21),        # print p-value at these plot coordinates
  risk.table = T,                # print the risk table at bottom 
  legend.title = "Neogenin level",       # legend characteristics
  legend.labs = c("High","Low"),
  font.legend = 10, 
  palette = "Dark2",             # specify color palette 
  surv.median.line = "hv",       # draw horizontal and vertical lines to the median survivals
  ggtheme = theme_light()        # simplify plot background
)

km_fit_pfs <- survfit(Surv(PFS, Prog_status) ~ NEO1_level, data=basic_coldata_pre_highemt)
survminer::ggsurvplot(
  km_fit_pfs, 
  data = basic_coldata_pre_highemt,          # again specify the data used to fit linelistsurv_fit_sex 
  conf.int = TRUE,              # do not show confidence interval of KM estimates
  surv.scale = "percent",        # present probabilities in the y axis in %
  break.time.by = 50,            # present the time axis with an increment of 10 days
  xlab = "Follow-up days",
  ylab = "Non-Progression Probability",
  pval = T,                      # print p-value of Log-rank test 
  pval.coord = c(40,.21),        # print p-value at these plot coordinates
  risk.table = T,                # print the risk table at bottom 
  legend.title = "Neogenin level",       # legend characteristics
  legend.labs = c("High","Low"),
  font.legend = 10, 
  palette = "Dark2",             # specify color palette 
  surv.median.line = "hv",       # draw horizontal and vertical lines to the median survivals
  ggtheme = theme_light()        # simplify plot background
)

# as.matrix(basic_coldata_pre) %>%
# DT::datatable(rownames=F, escape = F, width ='100%',filter="top") %>%
# DT::formatStyle(columns = colnames(basic_coldata_pre),fontSize = '80%')
```

On obtient les médianes suivantes :

Médianes OS selon niveau de Neogenin : High
`r median(survfit(Surv(OS, Death_status) ~ NEO1_level, data=basic_coldata_pre_highemt))[[1]]`, Low `r median(survfit(Surv(OS, Death_status) ~ NEO1_level, data=basic_coldata_pre_highemt))[[2]]`.

Médianes PFS selon niveau de Neogenin : High
`r median(survfit(Surv(PFS, Prog_status) ~ NEO1_level, data=basic_coldata_pre_highemt))[[1]]`, Low `r median(survfit(Surv(PFS, Prog_status) ~ NEO1_level, data=basic_coldata_pre_highemt))[[2]]`


## Courbes de survie pour les 11 individus qui ont le plus haut score d'EMT (médiane)

Pour conserver 11 échantillons au lieu de seulement 7, on coupe l'EMT high à la médiane : `r median(basic_coldata_pre$Hallmark_score)`

```{r Kaplan-Meier plots 11 highest EMT score}
basic_coldata_pre_highemt <- basic_coldata_pre[which(basic_coldata_pre$Hallmark_score >= median(basic_coldata_pre$Hallmark_score)),]

km_fit_os <- survfit(Surv(OS, Death_status) ~ NEO1_level, data=basic_coldata_pre_highemt)
survminer::ggsurvplot(
  km_fit_os, 
  data = basic_coldata_pre_highemt,          # again specify the data used to fit linelistsurv_fit_sex 
  conf.int = TRUE,              # do not show confidence interval of KM estimates
  surv.scale = "percent",        # present probabilities in the y axis in %
  break.time.by = 50,            # present the time axis with an increment of 10 days
  xlab = "Follow-up days",
  ylab = "Survival Probability",
  pval = T,                      # print p-value of Log-rank test 
  pval.coord = c(40,.21),        # print p-value at these plot coordinates
  risk.table = T,                # print the risk table at bottom 
  legend.title = "Neogenin level",       # legend characteristics
  legend.labs = c("High","Low"),
  font.legend = 10, 
  palette = "Dark2",             # specify color palette 
  surv.median.line = "hv",       # draw horizontal and vertical lines to the median survivals
  ggtheme = theme_light()        # simplify plot background
)

km_fit_pfs <- survfit(Surv(PFS, Prog_status) ~ NEO1_level, data=basic_coldata_pre_highemt)
survminer::ggsurvplot(
  km_fit_pfs, 
  data = basic_coldata_pre_highemt,          # again specify the data used to fit linelistsurv_fit_sex 
  conf.int = TRUE,              # do not show confidence interval of KM estimates
  surv.scale = "percent",        # present probabilities in the y axis in %
  break.time.by = 50,            # present the time axis with an increment of 10 days
  xlab = "Follow-up days",
  ylab = "Non-Progression Probability",
  pval = T,                      # print p-value of Log-rank test 
  pval.coord = c(40,.21),        # print p-value at these plot coordinates
  risk.table = T,                # print the risk table at bottom 
  legend.title = "Neogenin level",       # legend characteristics
  legend.labs = c("High","Low"),
  font.legend = 10, 
  palette = "Dark2",             # specify color palette 
  surv.median.line = "hv",       # draw horizontal and vertical lines to the median survivals
  ggtheme = theme_light()        # simplify plot background
)
```

On obtient les médianes suivantes :

Médianes OS selon niveau de Neogenin : High
`r median(survfit(Surv(OS, Death_status) ~ NEO1_level, data=basic_coldata_pre_highemt))[[1]]`, Low `r median(survfit(Surv(OS, Death_status) ~ NEO1_level, data=basic_coldata_pre_highemt))[[2]]`.

Médianes PFS selon niveau de Neogenin : High
`r median(survfit(Surv(PFS, Prog_status) ~ NEO1_level, data=basic_coldata_pre_highemt))[[1]]`, Low `r median(survfit(Surv(PFS, Prog_status) ~ NEO1_level, data=basic_coldata_pre_highemt))[[2]]`


## Recherche explication différences TPM et DESeq2_normalised NEO1

Plots de la différence entre l'expression en log2 de Neogenin avec la méthode TPM et avec DESeq2. Les lignes rouges représentent le seuil que l'on avait fixé pour déterminer Neogenin High/Low (2.75 pour les TPM, 6.19 pour DESeq2).

```{r difference TPM DESeq2_normalised}
expression_genes_tpm <- norm.count_K[which(row.names(norm.count_K) %in% c('NTN1', 'NEO1', 'UNC5B')),]
t_expression_genes_tpm <- data.frame(t(expression_genes_tpm))
basic_coldata$NEO1_tpm <- t_expression_genes_tpm$NEO1
basic_coldata$NEO1_tpm_log <- log2(t_expression_genes_tpm$NEO1 + 1)

basic_coldata_test <- basic_coldata[which(basic_coldata$Time == 'pre' & basic_coldata$SampleID != '06-006'),]

number_reads <- read.csv('/home/eugenie-modolo/Documents/Lapnet/results_rnaseq_NFcore/fastqc_raw_sequence_counts_plot.tsv', sep="\t")
number_reads$Sample2 <- substr(number_reads$Sample, 1, nchar(number_reads$Sample) - 2)
number_reads$Means.Unique <- lapply(number_reads$Sample2, function(elem) mean(number_reads[which(number_reads$Sample2 == elem),"Unique.Reads"]))
number_reads$Means.Duplicate <- lapply(number_reads$Sample2, function(elem) mean(number_reads[which(number_reads$Sample2 == elem),"Duplicate.Reads"]))
unique_means <- number_reads %>% distinct(Sample2, Means.Unique)
unique_means$Means.Unique <- as.numeric(unique_means$Means.Unique)
lookup_means <- setNames(unique_means$Means.Unique, unique_means$Sample2)
basic_coldata_test$Means.Unique <- lookup_means[rownames(basic_coldata_test)]

# plot(basic_coldata_test$NEO1, basic_coldata_test$NEO1_tpm)
# plot(basic_coldata_test$NEO1_log, basic_coldata_test$NEO1_tpm_log, col=basic_coldata_test$Means.Unique)
# abline(v = 6.19, lty=3)
# abline(h = 2.75, lty=3)

myPalette <- colorRampPalette(rev(brewer.pal(11, "Spectral")))
sc_meansunique <- scale_colour_gradientn(colours = myPalette(100), limits=c(min(basic_coldata_test$Means.Unique), max(basic_coldata_test$Means.Unique)))
sc_OS <- scale_colour_gradientn(colours = myPalette(100), limits=c(min(basic_coldata_test$OS), max(basic_coldata_test$OS)))

ggplot(basic_coldata_test, aes(x=NEO1_log, y=NEO1_tpm_log, col=Means.Unique, label=rownames(basic_coldata_test))) +
  geom_hline(yintercept=2.75, linetype="dashed", color = "red") +
  geom_vline(xintercept=6.19, linetype="dashed", color = "red") +
  ggtitle("Neogenin expression TPM vs DESeq2 and Nb of unique reads") +
  geom_text_repel(hjust="top", vjust="top") +
  sc_meansunique +
  geom_point() 

ggplot(basic_coldata_test, aes(x=NEO1_log, y=NEO1_tpm_log, col=OS, label=rownames(basic_coldata_test))) +
  geom_hline(yintercept=2.75, linetype="dashed", color = "red") +
  geom_vline(xintercept=6.19, linetype="dashed", color = "red") +
  ggtitle("Neogenin expression TPM vs DESeq2 and OS") +
  geom_text_repel(hjust="top", vjust="top") +
  sc_OS +
  geom_point()
```

Résultats de l'EMT score en utilisant DESeq2 au lieu de TPM (non recommandé par la littérature) :

```{r score EMT ssGSEA DESeq2}
# on ne garde que les 22 échantillons d'intérêt pour lancer ssGSEA
count_matrix_pre_desq <- as.matrix(norm.count[,c("01-001_pre","01-003_pre","01-004_pre",
                        "01-006_pre","01-007_pre","01-011_pre","01-012_pre","02-001_pre","02-002_pre","02-003_pre",
                        "02-006_pre","02-010_pre","02-014_pre","03-002_pre","03-003_pre","03-006_pre","06-001_pre",
                        "06-007_pre","06-008_pre","06-009_pre","08-001_pre","08-002_pre")])

# ssGSEA
gsvaparams <- gsvaParam(count_matrix_pre_desq,
                        list_genes_ssgsea)
result_gsva <- gsva(gsvaparams)#, verbose = TRUE)
scores_EMT <- result_gsva[1,]
basic_coldata_test$Hallmark_score <- scores_EMT

# plot
hist(basic_coldata_test$Hallmark_score)
```

On coupe les valeurs à un score de 0 (confirmé par k-means). Cela donne les survival plots suivants :

```{r Kaplan-Meier plots EMT score DESeq2 Hallmark}
basic_coldata_test$EMT_s_level <- case_when(
  basic_coldata_test$Hallmark_score >= 0 ~ "High",
  basic_coldata_test$Hallmark_score < 0 ~ "Low")

km_fit_os <- survfit(Surv(OS, Death_status) ~ EMT_s_level, data=basic_coldata_test)
survminer::ggsurvplot(
  km_fit_os, 
  data = basic_coldata_test,          # again specify the data used to fit linelistsurv_fit_sex 
  conf.int = TRUE,              # do not show confidence interval of KM estimates
  surv.scale = "percent",        # present probabilities in the y axis in %
  break.time.by = 50,            # present the time axis with an increment of 10 days
  xlab = "Follow-up days",
  ylab = "Survival Probability",
  pval = T,                      # print p-value of Log-rank test 
  pval.coord = c(40,.21),        # print p-value at these plot coordinates
  risk.table = T,                # print the risk table at bottom 
  legend.title = "EMT score Hallmark",       # legend characteristics
  legend.labs = c("High","Low"),
  font.legend = 10, 
  palette = "Dark2",             # specify color palette 
  surv.median.line = "hv",       # draw horizontal and vertical lines to the median survivals
  ggtheme = theme_light()        # simplify plot background
)

km_fit_pfs <- survfit(Surv(PFS, Prog_status) ~ EMT_s_level, data=basic_coldata_test)
survminer::ggsurvplot(
  km_fit_pfs, 
  data = basic_coldata_test,          # again specify the data used to fit linelistsurv_fit_sex 
  conf.int = TRUE,              # do not show confidence interval of KM estimates
  surv.scale = "percent",        # present probabilities in the y axis in %
  break.time.by = 50,            # present the time axis with an increment of 10 days
  xlab = "Follow-up days",
  ylab = "Non-Progression Probability",
  pval = T,                      # print p-value of Log-rank test 
  pval.coord = c(40,.21),        # print p-value at these plot coordinates
  risk.table = T,                # print the risk table at bottom 
  legend.title = "EMT score Hallmark",       # legend characteristics
  legend.labs = c("High","Low"),
  font.legend = 10, 
  palette = "Dark2",             # specify color palette 
  surv.median.line = "hv",       # draw horizontal and vertical lines to the median survivals
  ggtheme = theme_light()        # simplify plot background
)
```

On obtient les médianes suivantes :

Médianes OS selon Score EMT : High
`r median(survfit(Surv(OS, Death_status) ~ EMT_s_level, data=basic_coldata_test))[[1]]`, Low `r median(survfit(Surv(OS, Death_status) ~ EMT_s_level, data=basic_coldata_test))[[2]]` (NA car on a moins de 50% de décès).

Médianes PFS selon Score EMT : High
`r median(survfit(Surv(PFS, Prog_status) ~ EMT_s_level, data=basic_coldata_test))[[1]]`, Low `r median(survfit(Surv(PFS, Prog_status) ~ EMT_s_level, data=basic_coldata_test))[[2]]`

Etude du heatmap selon les 200 gènes Hallmark :

```{r score EMT DESeq2 Heatmap}

distcor <- function(m){ as.dist(1-cor(t(m))  ) }

expression_genes_200 <- count_matrix_pre_desq[which(row.names(count_matrix_pre_desq) %in% list_genes_Hallmark),]
heatmap.2(as.matrix(log2(expression_genes_200+1)), distfun = distcor, hclustfun = function(d)hclust(d,method="ward.D2"), scale="row", trace="none", dendrogram="both",  col = colorRampPalette(rev(brewer.pal(9, "RdBu")))(50))

target <- c("02-006_pre", "06-009_pre", "06-008_pre", "02-003_pre", "08-002_pre", "06-001_pre", 
            "01-006_pre", "01-007_pre", "01-004_pre", "03-003_pre", "02-001_pre", "02-010_pre", 
            "01-001_pre", "02-014_pre", "01-003_pre", "08-001_pre", "01-011_pre", "03-002_pre", 
            "06-007_pre", "03-006_pre", "02-002_pre", "01-012_pre")
basic_coldata_test$row.names <- rownames(basic_coldata_test)
basic_coldata_test %>% mutate(row.names=fct_relevel(row.names, target)) %>% ggplot(aes(x=row.names, y=Hallmark_score)) +
  geom_point() +
  theme_bw()+ 
  theme(axis.text.x = element_text(angle=-40, hjust=.1))
```

## Etude des 4 duo pre/post

Comparaison EMT score pour les 4 duo pre-post :

```{r score EMT DESeq2 pre-post ssGSEA}
# on ne garde que les 8 échantillons d'intérêt 
target <- c("01-007_pre","01-007_post","02-001_pre","02-001_post","02-003_pre",
            "02-003_post","02-014_pre","02-014_post")
basic_coldata_prepost <- basic_coldata[which(rownames(basic_coldata) %in% target),]
count_matrix_prepost <- as.matrix(norm.count[,target])

# ssGSEA Hallmark
gsvaparams <- gsvaParam(count_matrix_prepost,
                        list_genes_ssgsea)
result_gsva <- gsva(gsvaparams)#, verbose = TRUE)
scores_EMT <- result_gsva[1,]
basic_coldata_prepost$Hallmark_score <- scores_EMT

# Mak score
expression_genes_M <- log2(norm.count[which(row.names(norm.count) %in% list_genes_M),]+1)
expression_genes_E <- log2(norm.count[which(row.names(norm.count) %in% list_genes_E),]+1)
# data.frame(t(expression_genes_M))
basic_coldata_prepost$Mak_score <- NA
basic_coldata_prepost$E_score <- NA
for (sample in rownames(basic_coldata_prepost)) {
  basic_coldata_prepost[sample, 'Mak_score'] <- mean(expression_genes_M[,sample]) - mean(expression_genes_E[,sample])
  basic_coldata_prepost[sample, 'E_score'] <- mean(expression_genes_E[,sample])
}

# plot
hist(basic_coldata_prepost$Hallmark_score)
hist(basic_coldata_prepost$Mak_score)
```

EMT score selon pre/post :

```{r score EMT DESeq2 pre-post comparaison}
basic_coldata_prepost$row.names <- rownames(basic_coldata_prepost)
ggplot(basic_coldata_prepost, aes(x=row.names, y=Hallmark_score, col=Time)) +
  geom_point() +
  theme_bw()+
  theme(axis.text.x = element_text(angle=-40, hjust=.1))

basic_coldata_prepost$row.names <- rownames(basic_coldata_prepost)
ggplot(basic_coldata_prepost, aes(x=row.names, y=Mak_score, col=Time)) +
  geom_point() +
  theme_bw()+
  theme(axis.text.x = element_text(angle=-40, hjust=.1))
```

Etude du heatmap selon les 200 gènes Hallmark : 

```{r score EMT Heatmap LapNet}

expression_genes_200_lapnet <- norm.count_K[which(row.names(norm.count_K) %in% list_genes_Hallmark),]
hm <- heatmap.2(as.matrix(log2(expression_genes_200_lapnet+1)), distfun = distcor, hclustfun = function(d)hclust(d,method="ward.D2"), scale="row", trace="none", dendrogram="both",  col = colorRampPalette(rev(brewer.pal(9, "RdBu")))(50))

target <- colnames(expression_genes_200_lapnet)[hm$colInd]
basic_coldata_prepost$row.names <- rownames(basic_coldata_prepost)
basic_coldata_prepost %>% mutate(row.names=fct_relevel(row.names, target)) %>% ggplot(aes(x=row.names, y=Hallmark_score)) +
  geom_point() +
  theme_bw()+ 
  theme(axis.text.x = element_text(angle=-40, hjust=.1))

```

Etude du heatmap selon les 77 gènes Mak :

```{r score Mak Heatmap}

expression_genes_77_lapnet <- norm.count_K[which(row.names(norm.count_K) %in% list_genes_Mak),]
hm <- heatmap.2(as.matrix(log2(expression_genes_77_lapnet+1)), distfun = distcor, hclustfun = function(d)hclust(d,method="ward.D2"), scale="row", trace="none", dendrogram="both",  col = colorRampPalette(rev(brewer.pal(9, "RdBu")))(50))

target <- colnames(expression_genes_77_lapnet)[hm$colInd]
basic_coldata_prepost$row.names <- rownames(basic_coldata_prepost)
basic_coldata_prepost %>% mutate(row.names=fct_relevel(row.names, target)) %>% ggplot(aes(x=row.names, y=Mak_score)) +
  geom_point() +
  theme_bw()+ 
  theme(axis.text.x = element_text(angle=-40, hjust=.1))

```
