<!--
SPDX-FileCopyrightText: 2026 Eugenie Modolo <eugenie.modolo@lyon.unicancer.fr>

SPDX-License-Identifier: AGPL-3.0-or-later
-->

---
title: "Lapnet"
author: "Eugénie Modolo"
date: "`r format(Sys.time(), '%d %B %Y')`"
output:
  html_document:
  df_print: kable
  highlight: default
  number_sections: yes
  self_contained: yes
  theme: default
  toc: yes
  toc_float: no
  toc_depth: 4
editor_options:
  chunk_output_type: console
---
  
```{r setup, results = "hide", include=F}
#knitr::opts_chunk$set(echo = TRUE)
knitr::opts_chunk$set(echo=FALSE, eval=TRUE, message=FALSE, warning=FALSE, fig.align='center', out.width='100%', cache = F)

path <- "/home/eugenie-modolo/Documents/Lapnet/"
# setwd(path)
knitr::opts_knit$set(root.dir = path)

# WKDIR <- paste0(path,"/DE_analysis")
# setwd(WKDIR)
```

```{r report colors, results = "hide"}
#color html : https://www.w3schools.com/tags/ref_colornames.asp
text.col      <- 'Black'

darker.col    <- '#666699'
darker.col.2  <- '#8c8cb2'
darker.col.3  <- '#ababc7'
darker.col.4  <- '#d1d1e0'
darker.col.5  <- '#f0f0f5'

lighter.col   <- '#c18d0b'
lighter.col.2 <- "#d4af54"
lighter.col.3 <- "#e3cc91"
```

<style> 
  toc {position: fixed; overflow:auto}
body {text-align: justify; color: `r text.col`; font-size: 16px}
a:link {color: `r lighter.col.2`}
a:visited {color: `r lighter.col.2`}
h1.title {color: `r darker.col`  ; font-size: 28px}
h1 {color: `r darker.col`  ; font-size: 24px}
h2 {color: `r lighter.col` ; font-size: 20px}
h3 {color: `r darker.col.2` ; font-size: 18px}
h4 {color: `r text.col` ; font-size: 16px}
.list-group-item.active, .list-group-item.active:focus, .list-group-item.active:hover {background-color: `r darker.col.3`}
.datatables{overflow: auto}
td { white-space: nowrap; }
.nav-pills>li>a {
  color: `r darker.col.3`;}
.nav-pills>li>a:hover, .nav-pills>li>a:focus, .nav-pills>li.active>a, .nav-pills>li.active>a:hover, .nav-pills>li.active>a:focus{color: black;background-color: `r darker.col.3`;}
</style>
  
```{r librairies, results = "hide", include=F}
#knitr::opts_chunk$set(echo = TRUE)
knitr::opts_chunk$set(echo=FALSE, eval=TRUE, message=FALSE, warning=FALSE, fig.align='center', out.width='100%', cache = F)

library("RColorBrewer")
library("dplyr")
library("ggplot2")
library(gridExtra)
library("tidyverse")
library("viridis")
library('survival')
library(ranger)
library(ggfortify)
library(survminer)
library(KMEANS.KNN)
library(factoextra)
library(GSVA)
library(gplots)
library("DESeq2")
library(ggrepel)
library(AnnotationDbi) 
library(org.Hs.eg.db)
library(GenomicFeatures)
library(estimate)
library(tibble)
library(rtracklayer)



apply_gene_symbol_mapping <- function(count_matrix, mapping_file, df_genelengths = NULL) {
  
  # cat("=== APPLYING GENE SYMBOL MAPPING TO COUNT MATRIX ===\n\n")
  
  # Read mapping if it's a file path
  if (is.character(mapping_file)) {
    mapping <- read.csv(mapping_file, stringsAsFactors = FALSE)
  } else {
    mapping <- mapping_file
  }
  
  # cat("Mapping contains", nrow(mapping), "gene symbols\n")
  # cat("Count matrix contains", nrow(count_matrix), "genes\n\n")
  
  # gene_name <- mapping$external_gene_name[i] 
  # Pre-compute which IDs exist in count_matrix 
  available_ids <- rownames(count_matrix)
  available_set <- as.list(setNames(rep(TRUE, length(available_ids)), available_ids))
  
  # Separate regular and merged
  # is_merged <- grepl("_merged", mapping$final_gene_id)
  is_merged <- mapping$resolution_strategy == 'summed'
  regular_genes <- mapping[!is_merged, ]
  merged_genes <- mapping[is_merged, ]
  
  # Process regular genes 
  regular_ids_to_keep <- regular_genes[match(available_ids, regular_genes$final_gene_id, nomatch = 0), 'final_gene_id']
  # regular_ids_to_keep <- regular_genes$final_gene_id[regular_genes$final_gene_id %in% available_ids]
  
  if (is.null(df_genelengths)) {
    new_matrix <- as.data.frame(count_matrix[regular_ids_to_keep, , drop = FALSE])
  } else {
    new_matrix <- as.data.frame(count_matrix[regular_ids_to_keep, , drop = FALSE])
    new_matrix$gene_lengths <- df_genelengths$gene_length[match(regular_ids_to_keep, rownames(df_genelengths))]
  }
  rownames(new_matrix) <- regular_genes[match(available_ids, regular_genes$final_gene_id, nomatch = 0), 'external_gene_name']
  # rownames(new_matrix) <- regular_genes$external_gene_name[regular_genes$final_gene_id %in% available_ids]
  
  # cat("Kept", length(regular_ids_to_keep), "regular genes\n")
  
  # Process merged genes (only if they exist)
  if (nrow(merged_genes) > 0) {
    # cat("Processing", nrow(merged_genes), "merged genes...\n")
    
    # Pre-allocate matrix
    n_samples <- ncol(count_matrix)
    if (is.null(df_genelengths)) {
      merged_matrix <- as.data.frame(matrix(0, nrow = nrow(merged_genes), ncol = n_samples,
                            dimnames = list(merged_genes$external_gene_name,
                                            colnames(count_matrix))))
    } else {
      merged_matrix <- as.data.frame(matrix(0, nrow = nrow(merged_genes), ncol = n_samples+1,
                            dimnames = list(merged_genes$external_gene_name,
                                            c(colnames(count_matrix), "gene_lengths"))))
    }
    
    # Loop only through merged genes 
    rows_to_remove <- list()
    for (i in seq_len(nrow(merged_genes))) {
      original_ids <- unlist(strsplit(merged_genes$ensembl_ids_to_use[[i]], ';'))
      
      # Fast check which IDs exist
      existing_ids <- original_ids[original_ids %in% available_ids]
      
      if (length(existing_ids) > 0) {
        if (is.null(df_genelengths)) {
          merged_matrix[i, ] <- colSums(count_matrix[existing_ids, , drop = FALSE])
        } else {
          merged_matrix[i, ] <- c(colSums(count_matrix[existing_ids, , drop = FALSE]), 
                                  sum(df_genelengths$gene_length[match(existing_ids, rownames(df_genelengths))]))
        }
      } else {
        rows_to_remove <- c(rows_to_remove, -i)
      }
    }
    rows_to_remove <- unlist(rows_to_remove)
    if (length(rows_to_remove) > 0) {
      merged_matrix <- merged_matrix[rows_to_remove,]
    }
    
    # Combine
    new_matrix <- rbind(new_matrix, merged_matrix)
  }
  
  # cat("Output:", nrow(new_matrix), "genes x", ncol(new_matrix), "samples\n")
  
  return(new_matrix)
}

```

# Objectif

Etudier le lien entre niveau de Neogenin et survie sur les données LapNet.

Remarque : comme un seul individu a une progression de type PD, nous allons grouper cette catégorie avec les individus SD, car le PD devrait 'tirer' les SD vers les moins bons pronostics.

## Vérifications sur le jeu de données

Les gènes NTN1, NEO1 et UNC5B sont bien exprimés dans les 29 échantillons (23 'pre' et 6 'post') :
  
```{r donnees cliniques et expression des genes d interet}
coldata <- read.csv('/home/eugenie-modolo/Documents/Lapnet/colData_LapNet.csv', sep=";")
coldata$Best_response_2 <- case_when(
  coldata$Best_response == "SD" ~ "SD_PD",
  coldata$Best_response == "PD" ~ "SD_PD", 
  coldata$Best_response == "PR" ~ "PR",
  TRUE ~ NA_character_  # for any unexpected values
)

counts_genes <- read.table("/home/eugenie-modolo/Documents/Lapnet/results_rnaseq_NFcore/salmon.merged.gene_counts.tsv", 
                           header = TRUE, 
                           row.names = 1, 
                           sep = "\t",
                           check.names = FALSE)

count_columns <- colnames(counts_genes)[colnames(counts_genes) != "gene_name"]
# besoin de prendre les integers pour DESeq2
counts_genes[count_columns] <- round(counts_genes[count_columns])
count_matrix <- as.matrix(counts_genes[, count_columns])

basic_coldata <- data.frame(coldata, row.names = count_columns)

# adding gene length to counts_genes
txdb <- txdbmaker::makeTxDbFromGFF("/home/eugenie-modolo/Documents/Reference_files/gencode.v49.chr_patch_hapl_scaff.annotation.gtf",format="gtf")
# collect the exons per gene id
exons.list.per.gene <- exonsBy(txdb,by="gene")
# then for each gene, reduce all the exons to a set of non overlapping exons, calculate their lengths (widths) and sum then
exonic.gene.sizes <- as.data.frame(sum(width(GenomicRanges::reduce(exons.list.per.gene))))
match_index <- match(rownames(counts_genes), rownames(exonic.gene.sizes))
counts_genes$gene_length <- exonic.gene.sizes[match_index, 1]

# expressions for GSEA: normalised and divided by length
dds <- DESeqDataSetFromMatrix(
  countData = count_matrix,
  colData = basic_coldata,
  design = ~ 1
)
dds <- DESeq(dds)
norm.count <- as.data.frame(counts(dds, normalized=TRUE))
gene_lengths <- counts_genes$gene_length[match(rownames(norm.count), rownames(counts_genes))]
norm.count_K <- as.matrix(norm.count/gene_lengths)

# Working with gene symbols
mapping <- read.csv("/home/eugenie-modolo/Documents/Reference_files/gene_symbol_mapping_Lapnet.csv", stringsAsFactors = FALSE)
count_matrix_genesymbol <- apply_gene_symbol_mapping(
  count_matrix, 
  mapping_file = mapping,
  df_genelengths = counts_genes
)
dds <- DESeqDataSetFromMatrix(
  countData = count_matrix_genesymbol[, count_columns],
  colData = basic_coldata,
  design = ~ 1
)
dds <- DESeq(dds)
norm.count_genesymbol <- as.data.frame(counts(dds, normalized=TRUE))
gene_lengths <- count_matrix_genesymbol$gene_lengths[match(rownames(norm.count_genesymbol), rownames(count_matrix_genesymbol))]
norm.count_genesymbol_K <- as.matrix(norm.count_genesymbol/gene_lengths)


genes_of_interest <- c('NTN1', 'EPCAM', 'NEO1', 'UNC5B', 'DCC', 'UNC5A', 'UNC5C', 'UNC5D', 'MCAM', 'ADORA2B', 'DSCAM', 'APP', 'VIM', 'TFF3')
expression_genes <- norm.count_genesymbol[which(row.names(norm.count_genesymbol) %in% genes_of_interest),]
t_expression_genes <- data.frame(t(expression_genes))
for (gene in genes_of_interest) {
  basic_coldata[[gene]] <- t_expression_genes[[gene]]
  basic_coldata[[paste0(gene, "_log")]] <- log2(t_expression_genes[[gene]] + 1)
}

# draw basic_coldata table
as.matrix(basic_coldata) %>%
  DT::datatable(rownames=F, escape = F, width ='100%',filter="top") %>%
  DT::formatStyle(columns = colnames(basic_coldata),fontSize = '80%')

basic_coldata_pre <- basic_coldata[which(basic_coldata$Time == 'pre' & basic_coldata$SampleID != '06-006'),]

create_gene_histograms <- function(gene_name, df) {
  gene_log <- paste0(gene_name, "_log")
  
  p1 <- ggplot(df, aes(x = .data[[gene]])) + 
    geom_histogram() +
    ggtitle(paste0("Histogram", gene_name))
  
  p2 <- ggplot(df, aes(x = .data[[gene_log]])) + 
    geom_histogram() +
    ggtitle(paste0("Histogram log2(", gene_name, "+1)"))
  
  grid.arrange(p1, p2, nrow = 1)
}

for (gene in genes_of_interest) {
  create_gene_histograms(gene, basic_coldata_pre)
}

```

Remarques : (i) à partir de maintenant, nous n'allons travailler que sur les échantillons 'pre', car ce sont les seuls pour lesquels on peut étudier la prédiction de survie ; (ii) nous retirons de l'étude l'échantillon 06-006, qui a une QC très mauvaise et qui n'exprime pas NEO1 alors qu'il est classé PR. Nous travaillons donc sur 22 échantillons.



## EMT scores - En utilisant tous les gènes

### Hallmark (200 gènes)

#### En utilisant les counts TPM

En prenant les 200 gènes EMT de Hallmark et avec les counts TPM, on obtient les scores EMT suivants en ssGSEA :
  
```{r score EMT ssGSEA TPM}

tmp <- read.csv('/home/eugenie-modolo/Documents/Reference_files/HALLMARK_EPITHELIAL_MESENCHYMAL_TRANSITION.v2025.1.Hs.tsv', sep="\t")
list_genes_Hallmark <- unlist(strsplit(tmp[17,2], ","))
list_genes_ssgsea <- list(list_genes_Hallmark, "")
names(list_genes_ssgsea) <- c("EMT", "")

# import des counts en TPM
counts_genes_tpm <- read.table("/home/eugenie-modolo/Documents/Lapnet/results_rnaseq_NFcore/salmon.merged.gene_tpm.tsv",
                               header = TRUE,
                               row.names = 1,
                               sep = "\t",
                               check.names = FALSE)
# count_columns <- colnames(counts_genes)[colnames(counts_genes) != "gene_name"]
# # besoin de prendre les integers pour DESeq2
# counts_genes_tpm[count_columns] <- round(counts_genes_tpm[count_columns])
count_matrix_tpm <- as.matrix(counts_genes_tpm[, count_columns])
count_matrix_tpm_genesymbol <- apply_gene_symbol_mapping(
  count_matrix_tpm, 
  mapping_file = mapping
)

# on ne garde que les 22 échantillons d'intérêt pour lancer ssGSEA
count_matrix_pre_TPM <- as.matrix(count_matrix_tpm_genesymbol[,c("01-001_pre","01-003_pre","01-004_pre",
                                                       "01-006_pre","01-007_pre","01-011_pre","01-012_pre","02-001_pre","02-002_pre","02-003_pre",
                                                       "02-006_pre","02-010_pre","02-014_pre","03-002_pre","03-003_pre","03-006_pre","06-001_pre",
                                                       "06-007_pre","06-008_pre","06-009_pre","08-001_pre","08-002_pre")])

# ssGSEA
gsvaparams <- gsvaParam(count_matrix_pre_TPM,
                        list_genes_ssgsea)
result_gsva <- gsva(gsvaparams)#, verbose = TRUE)
scores_EMT <- result_gsva[1,]
basic_coldata_pre$Hallmark_score_TPM <- scores_EMT

# plot
hist(basic_coldata_pre$Hallmark_score_TPM)
```

On coupe les valeurs à la médiane. Cela donne les survival plots suivants :
  
```{r Kaplan-Meier plots EMT score Hallmark}
basic_coldata_pre$EMT_TPM_level <- case_when(
  basic_coldata_pre$Hallmark_score_TPM >= median(basic_coldata_pre$Hallmark_score_TPM) ~ "High",
  basic_coldata_pre$Hallmark_score_TPM < median(basic_coldata_pre$Hallmark_score_TPM) ~ "Low")

km_fit_os <- survfit(Surv(OS, Death_status) ~ EMT_TPM_level, data=basic_coldata_pre)
survminer::ggsurvplot(
  km_fit_os, 
  data = basic_coldata_pre,          # again specify the data used to fit linelistsurv_fit_sex 
  conf.int = TRUE,              # do not show confidence interval of KM estimates
  surv.scale = "percent",        # present probabilities in the y axis in %
  break.time.by = 50,            # present the time axis with an increment of 10 days
  xlab = "Follow-up days",
  ylab = "Survival Probability",
  pval = T,                      # print p-value of Log-rank test 
  pval.coord = c(40,.21),        # print p-value at these plot coordinates
  risk.table = T,                # print the risk table at bottom 
  legend.title = "EMT score Hallmark",       # legend characteristics
  legend.labs = c("High","Low"),
  font.legend = 10, 
  palette = "Dark2",             # specify color palette 
  surv.median.line = "hv",       # draw horizontal and vertical lines to the median survivals
  ggtheme = theme_light()        # simplify plot background
)

km_fit_pfs <- survfit(Surv(PFS, Prog_status) ~ EMT_TPM_level, data=basic_coldata_pre)
survminer::ggsurvplot(
  km_fit_pfs, 
  data = basic_coldata_pre,          # again specify the data used to fit linelistsurv_fit_sex 
  conf.int = TRUE,              # do not show confidence interval of KM estimates
  surv.scale = "percent",        # present probabilities in the y axis in %
  break.time.by = 50,            # present the time axis with an increment of 10 days
  xlab = "Follow-up days",
  ylab = "Non-Progression Probability",
  pval = T,                      # print p-value of Log-rank test 
  pval.coord = c(40,.21),        # print p-value at these plot coordinates
  risk.table = T,                # print the risk table at bottom 
  legend.title = "EMT score Hallmark",       # legend characteristics
  legend.labs = c("High","Low"),
  font.legend = 10, 
  palette = "Dark2",             # specify color palette 
  surv.median.line = "hv",       # draw horizontal and vertical lines to the median survivals
  ggtheme = theme_light()        # simplify plot background
)
```

On obtient les médianes suivantes :
  
Médianes OS selon Score EMT : High
`r median(survfit(Surv(OS, Death_status) ~ EMT_TPM_level, data=basic_coldata_pre))[[1]]`, Low `r median(survfit(Surv(OS, Death_status) ~ EMT_TPM_level, data=basic_coldata_pre))[[2]]`.

Médianes PFS selon Score EMT : High
`r median(survfit(Surv(PFS, Prog_status) ~ EMT_TPM_level, data=basic_coldata_pre))[[1]]`, Low `r median(survfit(Surv(PFS, Prog_status) ~ EMT_TPM_level, data=basic_coldata_pre))[[2]]`

Etude du heatmap selon les 200 gènes Hallmark :
  
```{r score EMT Heatmap}

distcor <- function(m){ as.dist(1-cor(t(m))  ) }

expression_genes_200 <- count_matrix_pre_TPM[which(row.names(count_matrix_pre_TPM) %in% list_genes_Hallmark),]
expression_genes_200 <- expression_genes_200[rowSums(expression_genes_200 != 0) > 0, ]
hm <- heatmap.2(as.matrix(log2(expression_genes_200+1)), distfun = distcor, hclustfun = function(d)hclust(d,method="ward.D2"), scale="row", trace="none", dendrogram="both",  col = colorRampPalette(rev(brewer.pal(9, "RdBu")))(50))

target <- colnames(expression_genes_200)[hm$colInd]
basic_coldata_pre$row.names <- rownames(basic_coldata_pre)
basic_coldata_pre %>% mutate(row.names=fct_relevel(row.names, target)) %>% ggplot(aes(x=row.names, y=Hallmark_score_TPM)) +
  geom_point() +
  theme_bw()+ 
  theme(axis.text.x = element_text(angle=-40, hjust=.1))
```

#### En utilisant les DESeq2_normalised/length

En prenant les 200 gènes EMT de Hallmark et avec les expressions normalisées par DESeq2 et divisées par la taille du gène, on obtient les scores EMT suivants en ssGSEA :
  
```{r score EMT ssGSEA DESeq2}

# on ne garde que les 22 échantillons d'intérêt pour lancer ssGSEA
count_matrix_pre_DESeq <- norm.count_genesymbol_K[,c("01-001_pre","01-003_pre","01-004_pre",
"01-006_pre","01-007_pre","01-011_pre","01-012_pre","02-001_pre","02-002_pre","02-003_pre",
"02-006_pre","02-010_pre","02-014_pre","03-002_pre","03-003_pre","03-006_pre","06-001_pre",
"06-007_pre","06-008_pre","06-009_pre","08-001_pre","08-002_pre")]

# ssGSEA
gsvaparams <- gsvaParam(count_matrix_pre_DESeq,
                        list_genes_ssgsea)
result_gsva <- gsva(gsvaparams)#, verbose = TRUE)
scores_EMT <- result_gsva[1,]
basic_coldata_pre$Hallmark_score_DESeq <- scores_EMT

# plot
hist(basic_coldata_pre$Hallmark_score_DESeq)
```

On coupe les valeurs à la médiane. Cela donne les survival plots suivants :
  
```{r Kaplan-Meier plots EMT score Hallmark DESeq2}
basic_coldata_pre$EMT_DESeq_level <- case_when(
  basic_coldata_pre$Hallmark_score_DESeq >= median(basic_coldata_pre$Hallmark_score_DESeq) ~ "High",
  basic_coldata_pre$Hallmark_score_DESeq < median(basic_coldata_pre$Hallmark_score_DESeq) ~ "Low")

km_fit_os <- survfit(Surv(OS, Death_status) ~ EMT_DESeq_level, data=basic_coldata_pre)
survminer::ggsurvplot(
  km_fit_os, 
  data = basic_coldata_pre,          # again specify the data used to fit linelistsurv_fit_sex 
  conf.int = TRUE,              # do not show confidence interval of KM estimates
  surv.scale = "percent",        # present probabilities in the y axis in %
  break.time.by = 50,            # present the time axis with an increment of 10 days
  xlab = "Follow-up days",
  ylab = "Survival Probability",
  pval = T,                      # print p-value of Log-rank test 
  pval.coord = c(40,.21),        # print p-value at these plot coordinates
  risk.table = T,                # print the risk table at bottom 
  legend.title = "EMT score Hallmark",       # legend characteristics
  legend.labs = c("High","Low"),
  font.legend = 10, 
  palette = "Dark2",             # specify color palette 
  surv.median.line = "hv",       # draw horizontal and vertical lines to the median survivals
  ggtheme = theme_light()        # simplify plot background
)

km_fit_pfs <- survfit(Surv(PFS, Prog_status) ~ EMT_DESeq_level, data=basic_coldata_pre)
survminer::ggsurvplot(
  km_fit_pfs, 
  data = basic_coldata_pre,          # again specify the data used to fit linelistsurv_fit_sex 
  conf.int = TRUE,              # do not show confidence interval of KM estimates
  surv.scale = "percent",        # present probabilities in the y axis in %
  break.time.by = 50,            # present the time axis with an increment of 10 days
  xlab = "Follow-up days",
  ylab = "Non-Progression Probability",
  pval = T,                      # print p-value of Log-rank test 
  pval.coord = c(40,.21),        # print p-value at these plot coordinates
  risk.table = T,                # print the risk table at bottom 
  legend.title = "EMT score Hallmark",       # legend characteristics
  legend.labs = c("High","Low"),
  font.legend = 10, 
  palette = "Dark2",             # specify color palette 
  surv.median.line = "hv",       # draw horizontal and vertical lines to the median survivals
  ggtheme = theme_light()        # simplify plot background
)
```

On obtient les médianes suivantes :
  
Médianes OS selon Score EMT : High
`r median(survfit(Surv(OS, Death_status) ~ EMT_DESeq_level, data=basic_coldata_pre))[[1]]`, Low `r median(survfit(Surv(OS, Death_status) ~ EMT_DESeq_level, data=basic_coldata_pre))[[2]]`.

Médianes PFS selon Score EMT : High
`r median(survfit(Surv(PFS, Prog_status) ~ EMT_DESeq_level, data=basic_coldata_pre))[[1]]`, Low `r median(survfit(Surv(PFS, Prog_status) ~ EMT_DESeq_level, data=basic_coldata_pre))[[2]]`

Etude du heatmap selon les 200 gènes Hallmark :
  
```{r score EMT Heatmap DESeq2}

expression_genes_200 <- count_matrix_pre_DESeq[which(row.names(count_matrix_pre_DESeq) %in% list_genes_Hallmark),]
expression_genes_200 <- expression_genes_200[rowSums(expression_genes_200 != 0) > 0, ]
hm <- heatmap.2(as.matrix(log2(expression_genes_200+1)), distfun = distcor, hclustfun = function(d)hclust(d,method="ward.D2"), scale="row", trace="none", dendrogram="both",  col = colorRampPalette(rev(brewer.pal(9, "RdBu")))(50))

target <- colnames(expression_genes_200)[hm$colInd]
basic_coldata_pre$row.names <- rownames(basic_coldata_pre)
basic_coldata_pre %>% mutate(row.names=fct_relevel(row.names, target)) %>% ggplot(aes(x=row.names, y=Hallmark_score_DESeq)) +
  geom_point() +
  theme_bw()+ 
  theme(axis.text.x = element_text(angle=-40, hjust=.1))
```


## EMT scores - En utilisant uniquement les protein-coding genes

### Hallmark (200 gènes)

#### En utilisant les counts TPM

En prenant les 200 gènes EMT de Hallmark et avec les counts TPM, on obtient les scores EMT suivants en ssGSEA :
  
```{r score EMT ssGSEA TPM pcg}

# keeping only the protein-coding genes, as we used a protocol capturing only exons
gtf <- import('/home/eugenie-modolo/Documents/Reference_files/gencode.v49.chr_patch_hapl_scaff.annotation.gtf')
gtf_df <- as.data.frame(gtf)
gene_info <- gtf_df[gtf_df$type == "gene", c("gene_id", "gene_type")]
gene_info <- unique(gene_info)
keep_biotype <- c("protein_coding","IG_V_gene","IG_C_gene","IG_J_gene","IG_D_gene","TR_V_gene","TR_J_gene" ,"TR_C_gene","TR_D_gene")
keep_genes <- gene_info[which(gene_info$gene_type %in% keep_biotype), 'gene_id']
count_matrix_tpm_pcg <- as.matrix(counts_genes_tpm[which(rownames(counts_genes_tpm) %in% keep_genes), count_columns])
count_matrix_tpm_pcg_genesymbol <- apply_gene_symbol_mapping(
  count_matrix_tpm_pcg, 
  mapping_file = mapping
)

# on ne garde que les 22 échantillons d'intérêt pour lancer ssGSEA
count_matrix_pre_TPM <- as.matrix(count_matrix_tpm_pcg_genesymbol[,c("01-001_pre","01-003_pre","01-004_pre",
                                                           "01-006_pre","01-007_pre","01-011_pre","01-012_pre","02-001_pre","02-002_pre","02-003_pre",
                                                           "02-006_pre","02-010_pre","02-014_pre","03-002_pre","03-003_pre","03-006_pre","06-001_pre",
                                                           "06-007_pre","06-008_pre","06-009_pre","08-001_pre","08-002_pre")])

# ssGSEA
gsvaparams <- gsvaParam(count_matrix_pre_TPM,
                        list_genes_ssgsea)
result_gsva <- gsva(gsvaparams)#, verbose = TRUE)
scores_EMT <- result_gsva[1,]
basic_coldata_pre$Hallmark_score_TPM_pcg <- scores_EMT

# plot
hist(basic_coldata_pre$Hallmark_score_TPM_pcg)
```

On coupe les valeurs à la médiane. Cela donne les survival plots suivants :
  
```{r Kaplan-Meier plots EMT score Hallmark pcg}
basic_coldata_pre$EMT_TPM_pcg_level <- case_when(
  basic_coldata_pre$Hallmark_score_TPM_pcg >= median(basic_coldata_pre$Hallmark_score_TPM_pcg) ~ "High",
  basic_coldata_pre$Hallmark_score_TPM_pcg < median(basic_coldata_pre$Hallmark_score_TPM_pcg) ~ "Low")

km_fit_os <- survfit(Surv(OS, Death_status) ~ EMT_TPM_pcg_level, data=basic_coldata_pre)
survminer::ggsurvplot(
  km_fit_os, 
  data = basic_coldata_pre,          # again specify the data used to fit linelistsurv_fit_sex 
  conf.int = TRUE,              # do not show confidence interval of KM estimates
  surv.scale = "percent",        # present probabilities in the y axis in %
  break.time.by = 50,            # present the time axis with an increment of 10 days
  xlab = "Follow-up days",
  ylab = "Survival Probability",
  pval = T,                      # print p-value of Log-rank test 
  pval.coord = c(40,.21),        # print p-value at these plot coordinates
  risk.table = T,                # print the risk table at bottom 
  legend.title = "EMT score Hallmark",       # legend characteristics
  legend.labs = c("High","Low"),
  font.legend = 10, 
  palette = "Dark2",             # specify color palette 
  surv.median.line = "hv",       # draw horizontal and vertical lines to the median survivals
  ggtheme = theme_light()        # simplify plot background
)

km_fit_pfs <- survfit(Surv(PFS, Prog_status) ~ EMT_TPM_pcg_level, data=basic_coldata_pre)
survminer::ggsurvplot(
  km_fit_pfs, 
  data = basic_coldata_pre,          # again specify the data used to fit linelistsurv_fit_sex 
  conf.int = TRUE,              # do not show confidence interval of KM estimates
  surv.scale = "percent",        # present probabilities in the y axis in %
  break.time.by = 50,            # present the time axis with an increment of 10 days
  xlab = "Follow-up days",
  ylab = "Non-Progression Probability",
  pval = T,                      # print p-value of Log-rank test 
  pval.coord = c(40,.21),        # print p-value at these plot coordinates
  risk.table = T,                # print the risk table at bottom 
  legend.title = "EMT score Hallmark",       # legend characteristics
  legend.labs = c("High","Low"),
  font.legend = 10, 
  palette = "Dark2",             # specify color palette 
  surv.median.line = "hv",       # draw horizontal and vertical lines to the median survivals
  ggtheme = theme_light()        # simplify plot background
)
```

On obtient les médianes suivantes :
  
Médianes OS selon Score EMT : High
`r median(survfit(Surv(OS, Death_status) ~ EMT_TPM_pcg_level, data=basic_coldata_pre))[[1]]`, Low `r median(survfit(Surv(OS, Death_status) ~ EMT_TPM_pcg_level, data=basic_coldata_pre))[[2]]`.

Médianes PFS selon Score EMT : High
`r median(survfit(Surv(PFS, Prog_status) ~ EMT_TPM_pcg_level, data=basic_coldata_pre))[[1]]`, Low `r median(survfit(Surv(PFS, Prog_status) ~ EMT_TPM_pcg_level, data=basic_coldata_pre))[[2]]`

Etude du heatmap selon les 200 gènes Hallmark :
  
```{r score EMT Heatmap pcg}

distcor <- function(m){ as.dist(1-cor(t(m))  ) }

expression_genes_200 <- count_matrix_pre_TPM[which(row.names(count_matrix_pre_TPM) %in% list_genes_Hallmark),]
expression_genes_200 <- expression_genes_200[rowSums(expression_genes_200 != 0) > 0, ]
hm <- heatmap.2(as.matrix(log2(expression_genes_200+1)), distfun = distcor, hclustfun = function(d)hclust(d,method="ward.D2"), scale="row", trace="none", dendrogram="both",  col = colorRampPalette(rev(brewer.pal(9, "RdBu")))(50))

target <- colnames(expression_genes_200)[hm$colInd]
basic_coldata_pre$row.names <- rownames(basic_coldata_pre)
basic_coldata_pre %>% mutate(row.names=fct_relevel(row.names, target)) %>% ggplot(aes(x=row.names, y=Hallmark_score_TPM_pcg)) +
  geom_point() +
  theme_bw()+ 
  theme(axis.text.x = element_text(angle=-40, hjust=.1))
```

#### En utilisant les DESeq2_normalised/length

En prenant les 200 gènes EMT de Hallmark et avec les expressions normalisées par DESeq2 et divisées par la taille du gène, on obtient les scores EMT suivants en ssGSEA :
  
```{r score EMT ssGSEA DESeq2 pcg}

count_matrix_pcg <- counts_genes[which(rownames(counts_genes) %in% keep_genes), ]
count_matrix_pcg <- as.matrix(count_matrix_pcg[, count_columns])

count_matrix_pcg_genesymbol <- apply_gene_symbol_mapping(
  count_matrix_pcg, 
  mapping_file = mapping,
  df_genelengths = counts_genes
)
dds <- DESeqDataSetFromMatrix(
  countData = count_matrix_pcg_genesymbol[, count_columns],
  colData = basic_coldata,
  design = ~ 1
)
dds <- DESeq(dds)
norm.count_pcg_genesymbol <- as.data.frame(counts(dds, normalized=TRUE))
gene_lengths <- count_matrix_pcg_genesymbol$gene_lengths
norm.count_pcg_genesymbol_K <- as.matrix(norm.count_pcg_genesymbol/gene_lengths)

# on ne garde que les 22 échantillons d'intérêt pour lancer ssGSEA
count_matrix_pre_DESeq <- norm.count_pcg_genesymbol_K[,c("01-001_pre","01-003_pre","01-004_pre",
                                                         "01-006_pre","01-007_pre","01-011_pre","01-012_pre","02-001_pre","02-002_pre","02-003_pre",
                                                         "02-006_pre","02-010_pre","02-014_pre","03-002_pre","03-003_pre","03-006_pre","06-001_pre",
                                                         "06-007_pre","06-008_pre","06-009_pre","08-001_pre","08-002_pre")]

# ssGSEA
gsvaparams <- gsvaParam(count_matrix_pre_DESeq,
                        list_genes_ssgsea)
result_gsva <- gsva(gsvaparams)#, verbose = TRUE)
scores_EMT <- result_gsva[1,]
basic_coldata_pre$Hallmark_score_DESeq_pcg <- scores_EMT

# plot
hist(basic_coldata_pre$Hallmark_score_DESeq_pcg)
```

On coupe les valeurs à la médiane. Cela donne les survival plots suivants :
  
```{r Kaplan-Meier plots EMT score Hallmark DESeq2 pcg}
basic_coldata_pre$EMT_DESeq_pcg_level <- case_when(
  basic_coldata_pre$Hallmark_score_DESeq_pcg >= median(basic_coldata_pre$Hallmark_score_DESeq_pcg) ~ "High",
  basic_coldata_pre$Hallmark_score_DESeq_pcg < median(basic_coldata_pre$Hallmark_score_DESeq_pcg) ~ "Low")

km_fit_os <- survfit(Surv(OS, Death_status) ~ EMT_DESeq_pcg_level, data=basic_coldata_pre)
survminer::ggsurvplot(
  km_fit_os, 
  data = basic_coldata_pre,          # again specify the data used to fit linelistsurv_fit_sex 
  conf.int = TRUE,              # do not show confidence interval of KM estimates
  surv.scale = "percent",        # present probabilities in the y axis in %
  break.time.by = 50,            # present the time axis with an increment of 10 days
  xlab = "Follow-up days",
  ylab = "Survival Probability",
  pval = T,                      # print p-value of Log-rank test 
  pval.coord = c(40,.21),        # print p-value at these plot coordinates
  risk.table = T,                # print the risk table at bottom 
  legend.title = "EMT score Hallmark",       # legend characteristics
  legend.labs = c("High","Low"),
  font.legend = 10, 
  palette = "Dark2",             # specify color palette 
  surv.median.line = "hv",       # draw horizontal and vertical lines to the median survivals
  ggtheme = theme_light()        # simplify plot background
)

km_fit_pfs <- survfit(Surv(PFS, Prog_status) ~ EMT_DESeq_pcg_level, data=basic_coldata_pre)
survminer::ggsurvplot(
  km_fit_pfs, 
  data = basic_coldata_pre,          # again specify the data used to fit linelistsurv_fit_sex 
  conf.int = TRUE,              # do not show confidence interval of KM estimates
  surv.scale = "percent",        # present probabilities in the y axis in %
  break.time.by = 50,            # present the time axis with an increment of 10 days
  xlab = "Follow-up days",
  ylab = "Non-Progression Probability",
  pval = T,                      # print p-value of Log-rank test 
  pval.coord = c(40,.21),        # print p-value at these plot coordinates
  risk.table = T,                # print the risk table at bottom 
  legend.title = "EMT score Hallmark",       # legend characteristics
  legend.labs = c("High","Low"),
  font.legend = 10, 
  palette = "Dark2",             # specify color palette 
  surv.median.line = "hv",       # draw horizontal and vertical lines to the median survivals
  ggtheme = theme_light()        # simplify plot background
)
```

On obtient les médianes suivantes :
  
Médianes OS selon Score EMT : High
`r median(survfit(Surv(OS, Death_status) ~ EMT_DESeq_pcg_level, data=basic_coldata_pre))[[1]]`, Low `r median(survfit(Surv(OS, Death_status) ~ EMT_DESeq_pcg_level, data=basic_coldata_pre))[[2]]`.

Médianes PFS selon Score EMT : High
`r median(survfit(Surv(PFS, Prog_status) ~ EMT_DESeq_pcg_level, data=basic_coldata_pre))[[1]]`, Low `r median(survfit(Surv(PFS, Prog_status) ~ EMT_DESeq_pcg_level, data=basic_coldata_pre))[[2]]`

Etude du heatmap selon les 200 gènes Hallmark :
  
```{r score EMT Heatmap DESeq2 pcg}

expression_genes_200 <- count_matrix_pre_DESeq[which(row.names(count_matrix_pre_DESeq) %in% list_genes_Hallmark),]
expression_genes_200 <- expression_genes_200[rowSums(expression_genes_200 != 0) > 0, ]
hm <- heatmap.2(as.matrix(log2(expression_genes_200+1)), distfun = distcor, hclustfun = function(d)hclust(d,method="ward.D2"), scale="row", trace="none", dendrogram="both",  col = colorRampPalette(rev(brewer.pal(9, "RdBu")))(50))

target <- colnames(expression_genes_200)[hm$colInd]
basic_coldata_pre$row.names <- rownames(basic_coldata_pre)
basic_coldata_pre %>% mutate(row.names=fct_relevel(row.names, target)) %>% ggplot(aes(x=row.names, y=Hallmark_score_DESeq_pcg)) +
  geom_point() +
  theme_bw()+ 
  theme(axis.text.x = element_text(angle=-40, hjust=.1))
```



## Comparaison EMT scores Hallmark et Mak pour les 4 duo pre-post - tous les gènes

### EMT DESeq2/length

```{r score EMT pre-post ssGSEA}
# on ne garde que les 8 échantillons d'intérêt 
target <- c("01-007_pre","01-007_post","02-001_pre","02-001_post","02-003_pre",
            "02-003_post","02-014_pre","02-014_post")
basic_coldata_prepost <- basic_coldata[target,]
count_matrix_prepost <- norm.count_genesymbol_K[,target]

# ssGSEA Hallmark
gsvaparams <- gsvaParam(count_matrix_prepost,
                        list_genes_ssgsea)
result_gsva <- gsva(gsvaparams)#, verbose = TRUE)
scores_EMT <- result_gsva[1,]
basic_coldata_prepost$Hallmark_score_DESeq <- scores_EMT

# Mak score
# tmp <- read.csv('/home/eugenie-modolo/Documents/Reference_files/EMT-MAK2015.csv', sep=";")
# list_genenames_M <- tmp[which(tmp$Type == 'M'), 'gene_name']
# list_genenames_E <- tmp[which(tmp$Type == 'E'), 'gene_name']
# tmp <- read.csv('/home/eugenie-modolo/Documents/Reference_files/EMT-MAK2015_mart_export.txt', sep="\t")
# list_genes_M <- tmp$Gene_stable_ID_version[match(list_genenames_M, tmp$Gene_name)]
# list_genes_E <- tmp$Gene_stable_ID_version[match(list_genenames_E, tmp$Gene_name)]
# list_genes_Mak <- c(list_genes_M, list_genes_E)
tmp <- read.csv('/home/eugenie-modolo/Documents/Reference_files/EMT-MAK2015.csv', sep=";")
list_genes_M <- tmp[which(tmp$Type == 'M'), 'gene_name']
list_genes_E <- tmp[which(tmp$Type == 'E'), 'gene_name']
list_genes_Mak <- c(list_genes_M, list_genes_E)
expression_genes_M <- count_matrix_prepost[which(row.names(count_matrix_prepost) %in% list_genes_M),]
expression_genes_E <- count_matrix_prepost[which(row.names(count_matrix_prepost) %in% list_genes_E),]
# data.frame(t(expression_genes_M))
basic_coldata_prepost$Mak_score_DESeq <- NA
basic_coldata_prepost$E_score_DESeq <- NA
for (sample in rownames(basic_coldata_prepost)) {
  basic_coldata_prepost[sample, 'Mak_score_DESeq'] <- mean(expression_genes_M[,sample]) - mean(expression_genes_E[,sample])
  basic_coldata_prepost[sample, 'E_score_DESeq'] <- mean(expression_genes_E[,sample])
}

# plot
hist(basic_coldata_prepost$Hallmark_score_DESeq)
hist(basic_coldata_prepost$Mak_score_DESeq)
```

EMT score selon pre/post :
  
```{r score EMT DESeq2 pre-post comparaison}
basic_coldata_prepost$row.names <- rownames(basic_coldata_prepost)
ggplot(basic_coldata_prepost, aes(x=row.names, y=Hallmark_score_DESeq, col=Time)) +
  geom_point() +
  theme_bw()+
  theme(axis.text.x = element_text(angle=-40, hjust=.1))

ggplot(basic_coldata_prepost, aes(x=row.names, y=Mak_score_DESeq, col=Time)) +
  geom_point() +
  theme_bw()+
  theme(axis.text.x = element_text(angle=-40, hjust=.1))
```

Etude du heatmap selon les 200 gènes Hallmark : (non fait)

```{r score EMT pre-post Heatmap}
# expression_genes_200 <- count_matrix_prepost[which(row.names(count_matrix_prepost) %in% list_genes_Hallmark),]
# heatmap.2(as.matrix(log2(expression_genes_200+1)), distfun = distcor, hclustfun = function(d)hclust(d,method="ward.D2"), scale="row", trace="none", dendrogram="both",  col = colorRampPalette(rev(brewer.pal(9, "RdBu")))(50))
# 
# target <- c("02-006_pre", "06-009_pre", "06-008_pre", "01-003_pre", 
#             "06-007_pre", "03-002_pre", "03-006_pre", "02-002_pre", "01-012_pre", "02-003_pre", "06-001_pre", 
#             "08-002_pre", "01-006_pre", "01-007_pre", "01-004_pre", "03-003_pre", "08-001_pre", "01-011_pre", 
#             "02-001_pre", "02-010_pre", "01-001_pre", "02-014_pre")
# basic_coldata_pre$row.names <- rownames(basic_coldata_pre)
# basic_coldata_pre %>% mutate(row.names=fct_relevel(row.names, target)) %>% ggplot(aes(x=row.names, y=Hallmark_score)) +
#   geom_point() +
#   theme_bw()+ 
#   theme(axis.text.x = element_text(angle=-40, hjust=.1))
```


### EMT TPM

```{r score EMT TPM pre-post ssGSEA}
# on ne garde que les 8 échantillons d'intérêt 
count_matrix_tpm_prepost <- as.matrix(count_matrix_tpm_genesymbol[,target])

# ssGSEA Hallmark
gsvaparams <- gsvaParam(count_matrix_tpm_prepost,
                        list_genes_ssgsea)
result_gsva <- gsva(gsvaparams)#, verbose = TRUE)
scores_EMT <- result_gsva[1,]
basic_coldata_prepost$Hallmark_score_TPM <- scores_EMT

# Mak score
expression_genes_M <- log2(count_matrix_tpm_prepost[which(row.names(count_matrix_tpm_prepost) %in% list_genes_M),]+1)
expression_genes_E <- log2(count_matrix_tpm_prepost[which(row.names(count_matrix_tpm_prepost) %in% list_genes_E),]+1)
# data.frame(t(expression_genes_M))
basic_coldata_prepost$Mak_score_TPM <- NA
basic_coldata_prepost$E_score_TPM <- NA
for (sample in rownames(basic_coldata_prepost)) {
  basic_coldata_prepost[sample, 'Mak_score_TPM'] <- mean(expression_genes_M[,sample]) - mean(expression_genes_E[,sample])
  basic_coldata_prepost[sample, 'E_score_TPM'] <- mean(expression_genes_E[,sample])
}

# plot
hist(basic_coldata_prepost$Hallmark_score_TPM)
hist(basic_coldata_prepost$Mak_score_TPM)
```

EMT score selon pre/post :
  
```{r score EMT TPM pre-post comparaison}
ggplot(basic_coldata_prepost, aes(x=row.names, y=Hallmark_score_TPM, col=Time)) +
  geom_point() +
  theme_bw()+
  theme(axis.text.x = element_text(angle=-40, hjust=.1))

ggplot(basic_coldata_prepost, aes(x=row.names, y=Mak_score_TPM, col=Time)) +
  geom_point() +
  theme_bw()+
  theme(axis.text.x = element_text(angle=-40, hjust=.1))
```

Etude du heatmap selon les 200 gènes Hallmark : 
  
```{r score EMT TPM Heatmap LapNet}

expression_genes_200_lapnet <- count_matrix_tpm_prepost[which(row.names(count_matrix_tpm_prepost) %in% list_genes_Hallmark),]
expression_genes_200_lapnet <- expression_genes_200_lapnet[rowSums(expression_genes_200_lapnet != 0) > 0, ]
hm <- heatmap.2(as.matrix(log2(expression_genes_200_lapnet+1)), distfun = distcor, hclustfun = function(d)hclust(d,method="ward.D2"), scale="row", trace="none", dendrogram="both",  col = colorRampPalette(rev(brewer.pal(9, "RdBu")))(50))

target <- colnames(expression_genes_200_lapnet)[hm$colInd]
basic_coldata_prepost$row.names <- rownames(basic_coldata_prepost)
basic_coldata_prepost %>% mutate(row.names=fct_relevel(row.names, target)) %>% ggplot(aes(x=row.names, y=Hallmark_score_TPM)) +
  geom_point() +
  theme_bw()+ 
  theme(axis.text.x = element_text(angle=-40, hjust=.1))

```

Etude du heatmap selon les 77 gènes Mak :
  
```{r score Mak TPM Heatmap}

expression_genes_77_lapnet <- count_matrix_tpm_prepost[which(row.names(count_matrix_tpm_prepost) %in% list_genes_Mak),]
hm <- heatmap.2(as.matrix(log2(expression_genes_77_lapnet+1)), distfun = distcor, hclustfun = function(d)hclust(d,method="ward.D2"), scale="row", trace="none", dendrogram="both",  col = colorRampPalette(rev(brewer.pal(9, "RdBu")))(50))

target <- colnames(expression_genes_77_lapnet)[hm$colInd]
basic_coldata_prepost$row.names <- rownames(basic_coldata_prepost)
basic_coldata_prepost %>% mutate(row.names=fct_relevel(row.names, target)) %>% ggplot(aes(x=row.names, y=Mak_score_TPM)) +
  geom_point() +
  theme_bw()+ 
  theme(axis.text.x = element_text(angle=-40, hjust=.1))

```



## EMT score (DESeq2/length) des 6 échantillons post vs 22 échantillons pré - tous les gènes

```{r score EMT post ssGSEA}
# ssGSEA Hallmark
gsvaparams <- gsvaParam(norm.count_genesymbol_K,
                        list_genes_ssgsea)
result_gsva <- gsva(gsvaparams)#, verbose = TRUE)
scores_EMT <- result_gsva[1,]
basic_coldata$Hallmark_score_DESeq <- scores_EMT

# Mak score
expression_genes_M <- norm.count_genesymbol_K[which(row.names(norm.count_genesymbol_K) %in% list_genes_M),]
expression_genes_E <- norm.count_genesymbol_K[which(row.names(norm.count_genesymbol_K) %in% list_genes_E),]
# data.frame(t(expression_genes_M))
basic_coldata$Mak_score <- NA
basic_coldata$E_score <- NA
for (sample in rownames(basic_coldata)) {
  basic_coldata[sample, 'Mak_score'] <- mean(expression_genes_M[,sample]) - mean(expression_genes_E[,sample])
  basic_coldata[sample, 'E_score'] <- mean(expression_genes_E[,sample])
}

# plot
hist(basic_coldata[which(basic_coldata$SampleID != "06-006"),]$Hallmark_score_DESeq)
hist(basic_coldata[which(basic_coldata$SampleID != "06-006"),]$Mak_score)
```

EMT scores des 6 post vs 22 pre :
  
```{r score EMT post}
basic_coldata$row.names <- rownames(basic_coldata)

p1 <- ggplot(basic_coldata[which(basic_coldata$SampleID != "06-006"),], aes(x=row.names, y=Hallmark_score_DESeq, col=Time)) +
  geom_point() +
  theme_bw()+
  theme(axis.text.x = element_text(angle=-40, hjust=.1))

p2 <- ggplot(basic_coldata[which(basic_coldata$SampleID != "06-006"),], aes(x=Hallmark_score_DESeq, y=Time, fill=Time)) +
  geom_boxplot(notch = TRUE) 

p3 <- ggplot(basic_coldata[which(basic_coldata$SampleID != "06-006"),], aes(x=row.names, y=Mak_score, col=Time)) +
  geom_point() +
  theme_bw()+
  theme(axis.text.x = element_text(angle=-40, hjust=.1))

p4 <- ggplot(basic_coldata[which(basic_coldata$SampleID != "06-006"),], aes(x=Mak_score, y=Time, fill=Time)) +
  geom_boxplot(notch = TRUE) 

grid.arrange(p1, p2, p3, p4, nrow = 2)

```

EMT scores des Collisson QM (2 post vs 3 pre) :
  
```{r score EMT post Collisson QM}
p1 <- ggplot(basic_coldata[which(basic_coldata$Classif_collisson == "QM"),], aes(x=row.names, y=Hallmark_score_DESeq, col=Time)) +
  geom_point() +
  theme_bw()+
  theme(axis.text.x = element_text(angle=-40, hjust=.1))

p2 <- ggplot(basic_coldata[which(basic_coldata$Classif_collisson == "QM"),], aes(x=Hallmark_score_DESeq, y=Time, fill=Time)) +
  geom_boxplot(notch = TRUE) 

p3 <- ggplot(basic_coldata[which(basic_coldata$Classif_collisson == "QM"),], aes(x=row.names, y=Mak_score, col=Time)) +
  geom_point() +
  theme_bw()+
  theme(axis.text.x = element_text(angle=-40, hjust=.1))

p4 <- ggplot(basic_coldata[which(basic_coldata$Classif_collisson == "QM"),], aes(x=Mak_score, y=Time, fill=Time)) +
  geom_boxplot(notch = TRUE) 

grid.arrange(p1, p2, p3, p4, nrow = 2)

```

Lien entre les classifications de PDAC et les EMT scores, pour les 6 échantillons post :
  
```{r boxplots EMT score Hallmark vs classification}

create_classif_boxplots <- function(classif, classif_col, df1, df2) {
  p1 <- ggplot(df1, aes(x = .data[[classif_col]], y=Hallmark_score_DESeq, fill=.data[[classif_col]])) + 
    geom_boxplot(notch = TRUE) +
    scale_fill_viridis(discrete = TRUE, alpha=0.6) +
    geom_jitter(color="black", size=0.4, alpha=0.9) +
    theme_bw()+ 
    theme(axis.text.x = element_text(angle=-40, hjust=.1)) +
    ggtitle(paste0("EMT Hallmark score", classif, "LapNet")) 
  
  p2 <- ggplot(df1, aes(x = .data[[classif_col]], y=Mak_score, fill=.data[[classif_col]])) + 
    geom_boxplot(notch = TRUE) +
    scale_fill_viridis(discrete = TRUE, alpha=0.6) +
    geom_jitter(color="black", size=0.4, alpha=0.9) +
    theme_bw()+ 
    theme(axis.text.x = element_text(angle=-40, hjust=.1)) +
    ggtitle(paste0("EMT Mak score", classif, "LapNet"))
  
  grid.arrange(p1, p2, nrow = 1)
}

for (classif in c('collisson', 'moffitt', 'bailey')) {
  classif_col <- paste0("Classif_", classif)
  create_classif_boxplots(classif, classif_col, basic_coldata[which(basic_coldata$Time == "post"),])
}

```


## Comparaison expression Neogenin et EMT score (DESeq2/length), sur les 28 échantillons - tous les gènes

```{r comparaison Neogenin et EMT-score}
# # ssGSEA
# gsvaparams <- gsvaParam(norm.count_K,
#                         list_genes_ssgsea)
# result_gsva <- gsva(gsvaparams)#, verbose = TRUE)
# scores_EMT <- result_gsva[1,]
# basic_coldata$Hallmark_score <- scores_EMT

ggplot(basic_coldata[which(basic_coldata$SampleID != "06-006"),], aes(x=NEO1_log, y=Hallmark_score_DESeq, col=Time, label=SampleID)) +
  geom_vline(xintercept=median(basic_coldata$NEO1_log), linetype="dashed", color = "red") +
  geom_hline(yintercept=median(basic_coldata$Hallmark_score_DESeq), linetype="dashed", color = "red") +
  ggtitle("Neogenin expression vs EMT-score (28 échantillons)") +
  geom_text_repel(hjust="top", vjust="top") +
  geom_point() 
```



## Purity score (estimate)

```{r purity scores}

# write.table(norm.count_genesymbol_K,"./scripts/Mehlen_LapNet/norm.count_genesymbol_K.tsv", row.names = T, col.names = T, sep="\t")
# /!\ il faut modifier le fichier pour décaler les noms de samples et ajouter "GeneSymbol" comme nom de la première colonne

# Purity scores (package estimate)
estimate::filterCommonGenes(input.f = "./scripts/Mehlen_LapNet/norm.count_genesymbol_K.tsv", output.f = "./scripts/Mehlen_LapNet/norm.count_genesymbol_K.gct", id="GeneSymbol")
estimate::estimateScore("./scripts/Mehlen_LapNet/norm.count_genesymbol_K.gct", "./scripts/Mehlen_LapNet/OV_estimate_score_LapNet.gct", platform = "illumina")
# estimate::plotPurity(scores="./scripts/Mehlen_LapNet/OV_estimate_score.gct", samples="all_samples", platform="illumina") # ne fonctionne pas, on fait les plot autrement :

# Plotting Estimate scores
read_estimate_scores <- function(gct_file) {
  
  # Read GCT file (skip first 2 lines which are headers)
  gct_data <- read.delim(gct_file, skip = 2, header = TRUE, row.names = 1)
  
  # The scores are typically in rows: StromalScore, ImmuneScore, ESTIMATEScore
  # Transpose to get samples as rows
  scores_df <- as.data.frame(t(gct_data[,which(colnames(gct_data) != "Description")]))
  
  # Clean up column names if needed
  colnames(scores_df) <- gsub("\\.", "", colnames(scores_df))
  
  return(scores_df)
}

estimate_scores <- read_estimate_scores("./scripts/Mehlen_LapNet/OV_estimate_score_LapNet.gct")

# Calculate tumor purity using the formula from the ESTIMATE paper: Purity = cos(0.6049872018 + 0.0001467884 * ESTIMATE score)
calculate_tumor_purity <- function(estimate_scores) {
  
  # Extract ESTIMATE score column
  if ("ESTIMATEScore" %in% colnames(estimate_scores)) {
    estimate_score <- as.numeric(estimate_scores$ESTIMATEScore)
  } else if ("ESTIMATE.score" %in% colnames(estimate_scores)) {
    estimate_score <- as.numeric(estimate_scores$ESTIMATE.score)
  } else {
    # Find column with "ESTIMATE" in name
    estimate_col <- grep("ESTIMATE", colnames(estimate_scores), ignore.case = TRUE, value = TRUE)[1]
    estimate_score <- as.numeric(estimate_scores[[estimate_col]])
  }
  
  # Calculate purity
  purity <- cos(0.6049872018 + 0.0001467884 * estimate_score)
  
  # Add to dataframe
  estimate_scores$TumorPurity <- purity
  
  return(estimate_scores)
}

# Calculate purity
estimate_scores <- calculate_tumor_purity(estimate_scores)
estimate_scores <- estimate_scores %>%
    rownames_to_column("Sample")
# vérif que les samples sont dans le même ordre
# sum(estimate_scores$Sample == rownames(coldata)) == length(estimate_scores$Sample)
estimate_scores$Time <- basic_coldata$Time

# Histogram of purity obtained per sample
ggplot(estimate_scores, aes(x = reorder(Sample, TumorPurity), y = TumorPurity, fill = Time)) +
    # geom_bar(stat = "identity") +
    geom_col() +
    labs(title = "Estimated Tumor Purity by Sample",
         x = "Sample",
         y = "Tumor Purity") +
    ylim(0, 1) +
    # theme_minimal() +
    theme(axis.text.x = element_text(angle = 45, hjust = 1))

# Upper and lower bounds for 95% PI (approximate from paper)
estimate_scores$Upper95 <- pmin(estimate_scores$TumorPurity + 0.1, 1)
estimate_scores$Lower95 <- pmax(estimate_scores$TumorPurity - 0.1, 0)

# Create the plot
p <- ggplot() +
  # 95% prediction interval (grey shaded area)
  geom_ribbon(data = estimate_scores,
              aes(x = ESTIMATEScore, ymin = Lower95, ymax = Upper95),
              fill = "grey80", alpha = 0.5) +
  
  # Prediction line (solid black)
  geom_line(data = estimate_scores,
            aes(x = ESTIMATEScore, y = TumorPurity),
            color = "black", size = 1) +
  
  # Upper 95% PI dashed line
  geom_line(data = estimate_scores,
            aes(x = ESTIMATEScore, y = Upper95),
            color = "grey50", linetype = "dashed", size = 0.8) +
  
  # Lower 95% PI dashed line
  geom_line(data = estimate_scores,
            aes(x = ESTIMATEScore, y = Lower95),
            color = "grey50", linetype = "dashed", size = 0.8) +
  
  # Sample points (blue circles)
  geom_point(data = estimate_scores,
             aes(x = ESTIMATEScore, y = TumorPurity, label=Sample),
             color = "blue", size = 2.5, alpha = 0.7) +
             # geom_text(aes(label=Sample), hjust=0, vjust=0, check_overlap = TRUE, colour = "blue") +
             # geom_text_repel(hjust="top", vjust="top") +
             
  # Labels and theme
  labs(title = "Tumor Purity vs ESTIMATE Score",
       x = "ESTIMATE Score",
       y = "Tumor Purity") +
  scale_y_continuous(limits = c(0, 1), breaks = seq(0, 1, 0.2)) +
  theme_classic() +
  theme(
    plot.title = element_text(hjust = 0.5, size = 14, face = "bold"),
    axis.title = element_text(size = 12),
    axis.text = element_text(size = 11),
    panel.grid.major = element_line(color = "grey90", size = 0.3)
  )

print(p)


# PUREE score 

# # creating the file for PUREE (genes as columns, Ensembl without .x)
# counts_genes_puree <- t(counts_genes[, count_columns])
# colnames(counts_genes_puree) <- sub("\\..*", "", rownames(counts_genes))
# write.csv(counts_genes_puree, file = './scripts/PUREE/counts_Gynet_puree.csv')
# # /!\ then run the python PUREE package using the commands in file ~/Documents/Gynet/scripts/Mehlen_Gynet_scripts/using_puree.ipynb

# reading the scores
puree_scores <- read.table("/home/eugenie-modolo/Documents/Gynet/scripts/PUREE/puree_result_Lapnet.tsv", 
                     header = TRUE, 
                     row.names = 1, 
                     sep = "\t",
                     check.names = FALSE)
puree_scores <- puree_scores %>%
    rownames_to_column("Sample")
# vérif que les samples sont dans le même ordre
# sum(puree_scores$Sample == rownames(coldata)) == length(puree_scores$Sample)
puree_scores$Time <- basic_coldata$Time

ggplot(puree_scores, aes(x = reorder(Sample, purity), y = purity, fill = Time)) +
    # geom_bar(stat = "identity") +
    geom_col() +
    labs(title = "PUREE Tumor Purity by Sample",
         x = "Sample",
         y = "PUREE Purity") +
    ylim(0, 1) +
    # theme_minimal() +
    theme(axis.text.x = element_text(angle = 45, hjust = 1))


#  plot correlation Purity_Estimate & Purity_PUREE
lmp <- function (modelobject) {
    if (class(modelobject) != "lm") stop("Not an object of class 'lm' ")
    f <- summary(modelobject)$fstatistic
    p <- pf(f[1],f[2],f[3],lower.tail=F)
    attributes(p) <- NULL
    return(p)
}
lm_eqn <- function(df, y_col, x_col){
    m <- lm(as.formula(paste(y_col, "~", x_col)), df);
    eq <- substitute(italic(r)^2~"="~r2*","~~italic(p-value)~"="~pval, 
         list(r2 = format(summary(m)$r.squared, digits = 2),
              pval = format(lmp(m), digits=2)))
    as.character(as.expression(eq));
}

ggplot(basic_coldata, aes(x=Purity_Estimate, y=Purity_PUREE, col=Time)) +
    geom_point() +
    geom_smooth(method=lm , color="red", fill="#69b3a2", se=TRUE) +
    geom_text(x = 0.75, y = 0.82, label = lm_eqn(basic_coldata, "Purity_PUREE", "Purity_Estimate"), parse = TRUE) +
    theme(legend.position="none") +
    labs(title = "ESTIMATE Score vs PUREE Score")

```


# Versions of all tools used in this analysis

```{r session info}

sessionInfo()

```
