---
  title: "Lapnet"
author: "Eugénie Modolo"
date: "`r format(Sys.time(), '%d %B %Y')`"
output:
  html_document:
  df_print: kable
highlight: default
number_sections: yes
self_contained: yes
theme: default
toc: yes
toc_float: no
toc_depth: 4
editor_options:
  chunk_output_type: console
---
  
  ```{r setup, results = "hide", include=F}
#knitr::opts_chunk$set(echo = TRUE)
knitr::opts_chunk$set(echo=FALSE, eval=TRUE, message=FALSE, warning=FALSE, fig.align='center', out.width='100%', cache = F)

path <- "/home/eugenie-modolo/Documents/Lapnet/"
# setwd(path)
knitr::opts_knit$set(root.dir = path)

# WKDIR <- paste0(path,"/DE_analysis")
# setwd(WKDIR)
```

```{r report colors, results = "hide"}
#color html : https://www.w3schools.com/tags/ref_colornames.asp
text.col      <- 'Black'

darker.col    <- '#666699'
darker.col.2  <- '#8c8cb2'
darker.col.3  <- '#ababc7'
darker.col.4  <- '#d1d1e0'
darker.col.5  <- '#f0f0f5'

lighter.col   <- '#c18d0b'
lighter.col.2 <- "#d4af54"
lighter.col.3 <- "#e3cc91"
```

<style> 
  toc {position: fixed; overflow:auto}
body {text-align: justify; color: `r text.col`; font-size: 16px}
a:link {color: `r lighter.col.2`}
a:visited {color: `r lighter.col.2`}
h1.title {color: `r darker.col`  ; font-size: 28px}
h1 {color: `r darker.col`  ; font-size: 24px}
h2 {color: `r lighter.col` ; font-size: 20px}
h3 {color: `r darker.col.2` ; font-size: 18px}
h4 {color: `r text.col` ; font-size: 16px}
.list-group-item.active, .list-group-item.active:focus, .list-group-item.active:hover {background-color: `r darker.col.3`}
.datatables{overflow: auto}
td { white-space: nowrap; }
.nav-pills>li>a {
  color: `r darker.col.3`;}
.nav-pills>li>a:hover, .nav-pills>li>a:focus, .nav-pills>li.active>a, .nav-pills>li.active>a:hover, .nav-pills>li.active>a:focus{color: black;background-color: `r darker.col.3`;}
</style>
  
  ```{r librairies, results = "hide", include=F}
#knitr::opts_chunk$set(echo = TRUE)
knitr::opts_chunk$set(echo=FALSE, eval=TRUE, message=FALSE, warning=FALSE, fig.align='center', out.width='100%', cache = F)
library("RColorBrewer")
library("dplyr")
library("ggplot2")
library(gridExtra)
library("tidyverse")
library("viridis")
library('survival')
library(ranger)
library(ggfortify)
library(survminer)
library(KMEANS.KNN)
library(factoextra)
library(GSVA)
library(gplots)
library("DESeq2")
library(ggrepel)
library(AnnotationDbi) 
library(org.Hs.eg.db)
library(GenomicFeatures)
library(estimate)
library(tibble)
library(rtracklayer)



apply_gene_symbol_mapping <- function(count_matrix, mapping_file) {
  
  # cat("=== APPLYING GENE SYMBOL MAPPING TO COUNT MATRIX ===\n\n")
  
  # Read mapping if it's a file path
  if (is.character(mapping_file)) {
    mapping <- read.csv(mapping_file, stringsAsFactors = FALSE)
  } else {
    mapping <- mapping_file
  }
  
  # cat("Mapping contains", nrow(mapping), "gene symbols\n")
  # cat("Count matrix contains", nrow(count_matrix), "genes\n\n")
  
  # gene_name <- mapping$external_gene_name[i] /!\ à changer ci-dessous
  # Pre-compute which IDs exist in count_matrix 
  available_ids <- rownames(count_matrix)
  available_set <- as.list(setNames(rep(TRUE, length(available_ids)), available_ids))
  
  # Separate regular and merged
  is_merged <- grepl("_merged", mapping$final_gene_id)
  regular_genes <- mapping[!is_merged, ]
  merged_genes <- mapping[is_merged, ]
  
  # Process regular genes 
  regular_ids_to_keep <- regular_genes[match(available_ids, regular_genes$final_gene_id, nomatch = 0), 'final_gene_id']
  # regular_ids_to_keep <- regular_genes$final_gene_id[regular_genes$final_gene_id %in% available_ids]
  
  new_matrix <- count_matrix[regular_ids_to_keep, , drop = FALSE]
  rownames(new_matrix) <- regular_genes[match(available_ids, regular_genes$final_gene_id, nomatch = 0), 'external_gene_name']
  # rownames(new_matrix) <- regular_genes$external_gene_name[regular_genes$final_gene_id %in% available_ids]
  
  # cat("Kept", length(regular_ids_to_keep), "regular genes\n")
  
  # Process merged genes (only if they exist)
  if (nrow(merged_genes) > 0) {
    # cat("Processing", nrow(merged_genes), "merged genes...\n")
    
    # Pre-allocate matrix
    n_samples <- ncol(count_matrix)
    merged_matrix <- matrix(0, nrow = nrow(merged_genes), ncol = n_samples,
                            dimnames = list(merged_genes$external_gene_name,
                                            colnames(count_matrix)))
    
    # Loop only through merged genes 
    for (i in seq_len(nrow(merged_genes))) {
      original_ids <- unlist(strsplit(merged_genes$ensembl_ids_to_use[[i]], ';'))
      
      # Fast check which IDs exist
      existing_ids <- original_ids[original_ids %in% available_ids]
      
      if (length(existing_ids) > 0) {
        merged_matrix[i, ] <- colSums(count_matrix[existing_ids, , drop = FALSE])
      }
    }
    
    # Combine
    new_matrix <- rbind(new_matrix, merged_matrix)
  }
  
  # cat("Output:", nrow(new_matrix), "genes x", ncol(new_matrix), "samples\n")
  
  return(new_matrix)
}
```

# Objectif

Etudier le lien entre niveau de Neogenin et survie sur les données LapNet.

Remarque : comme un seul individu a une progression de type PD, nous allons grouper cette catégorie avec les individus SD, car le PD devrait 'tirer' les SD vers les moins bons pronostics.

## Vérifications sur le jeu de données

Les gènes NTN1, NEO1 et UNC5B sont bien exprimés dans les 29 échantillons (23 'pre' et 6 'post') :
  
  ```{r donnees cliniques et expression des genes d interet}
coldata <- read.csv('/home/eugenie-modolo/Documents/Lapnet/colData_LapNet.csv', sep=";")
coldata$Best_response_2 <- case_when(
  coldata$Best_response == "SD" ~ "SD_PD",
  coldata$Best_response == "PD" ~ "SD_PD", 
  coldata$Best_response == "PR" ~ "PR",
  TRUE ~ NA_character_  # for any unexpected values
)

counts_genes <- read.table("/home/eugenie-modolo/Documents/Lapnet/results_rnaseq_NFcore/salmon.merged.gene_counts.tsv", 
                           header = TRUE, 
                           row.names = 1, 
                           sep = "\t",
                           check.names = FALSE)

count_columns <- colnames(counts_genes)[colnames(counts_genes) != "gene_name"]
# besoin de prendre les integers pour DESeq2
counts_genes[count_columns] <- round(counts_genes[count_columns])
count_matrix <- as.matrix(counts_genes[, count_columns])

basic_coldata <- data.frame(coldata, row.names = count_columns)

# adding gene length to counts_genes
txdb <- txdbmaker::makeTxDbFromGFF("/home/eugenie-modolo/Documents/Reference_files/gencode.v49.chr_patch_hapl_scaff.annotation.gtf",format="gtf")
# collect the exons per gene id
exons.list.per.gene <- exonsBy(txdb,by="gene")
# then for each gene, reduce all the exons to a set of non overlapping exons, calculate their lengths (widths) and sum then
exonic.gene.sizes <- as.data.frame(sum(width(GenomicRanges::reduce(exons.list.per.gene))))
match_index <- match(rownames(counts_genes), rownames(exonic.gene.sizes))
counts_genes$gene_length <- exonic.gene.sizes[match_index, 1]

# # Working with gene symbols
# count_matrix_genesymbol <- count_matrix
# rownames(count_matrix_genesymbol) <- counts_genes$gene_name  # Gene names become row names
# count_matrix_pcg_genesymbol <- count_matrix_pcg
# rownames(count_matrix_pcg_genesymbol) <- counts_genes[which(rownames(counts_genes) %in% rownames(count_matrix_pcg)), 'gene_name']
# # duplicated gene symbols: /!\ we make the sum of their raw counts (hypothesis: they code for the same protein function ...)
# count_matrix_genesymbol <- rowsum(count_matrix_genesymbol, rownames(count_matrix_genesymbol))
# count_matrix_pcg_genesymbol <- rowsum(count_matrix_pcg_genesymbol, rownames(count_matrix_pcg_genesymbol))

# expressions for GSEA: normalised and divided by length
dds <- DESeqDataSetFromMatrix(
  countData = count_matrix,
  colData = basic_coldata,
  design = ~ Best_response_2
)
dds <- DESeq(dds)
norm.count <- as.data.frame(counts(dds, normalized=TRUE))
# norm.count_K <- as.matrix(norm.count/counts_genes[which(rownames(counts_genes) %in% rownames(norm.count)),'gene_length'])
gene_lengths <- counts_genes$gene_length[match(rownames(norm.count), rownames(counts_genes))]
norm.count_K <- as.matrix(norm.count/gene_lengths)

# Working with gene symbols
# norm.count_genesymbol <- as.matrix(norm.count)
# rownames(norm.count_genesymbol) <- counts_genes$gene_name  # Gene names become row names
# # duplicated gene symbols: /!\ we make the sum of their raw counts (hypothesis: they code for the same protein function)
# norm.count_genesymbol <- rowsum(norm.count_genesymbol, rownames(norm.count_genesymbol))
norm.count_genesymbol <- apply_gene_symbol_mapping(
  norm.count, 
  mapping_file = "/home/eugenie-modolo/Documents/Reference_files/gene_symbol_mapping.csv"
)
norm.count_genesymbol_K <- apply_gene_symbol_mapping(
  norm.count_K, 
  mapping_file = "/home/eugenie-modolo/Documents/Reference_files/gene_symbol_mapping.csv"
)


genes_of_interest <- c('NTN1', 'EPCAM', 'NEO1', 'UNC5B', 'DCC', 'UNC5A', 'UNC5C', 'UNC5D', 'MCAM', 'ADORA2B', 'DSCAM', 'APP', 'VIM', 'TFF3')
expression_genes <- norm.count_genesymbol[which(row.names(norm.count_genesymbol) %in% genes_of_interest),]
t_expression_genes <- data.frame(t(expression_genes))
for (gene in genes_of_interest) {
  basic_coldata[[gene]] <- t_expression_genes[[gene]]
  basic_coldata[[paste0(gene, "_log")]] <- log2(t_expression_genes[[gene]] + 1)
}

# draw basic_coldata table
as.matrix(basic_coldata) %>%
  DT::datatable(rownames=F, escape = F, width ='100%',filter="top") %>%
  DT::formatStyle(columns = colnames(basic_coldata),fontSize = '80%')

basic_coldata_pre <- basic_coldata[which(basic_coldata$Time == 'pre' & basic_coldata$SampleID != '06-006'),]

create_gene_histograms <- function(gene_name, df) {
  gene_log <- paste0(gene_name, "_log")
  
  p1 <- ggplot(df, aes(x = .data[[gene]])) + 
    geom_histogram() +
    ggtitle(paste0("Histogram", gene_name))
  
  p2 <- ggplot(df, aes(x = .data[[gene_log]])) + 
    geom_histogram() +
    ggtitle(paste0("Histogram log2(", gene_name, "+1)"))
  
  grid.arrange(p1, p2, nrow = 1)
}

for (gene in genes_of_interest) {
  create_gene_histograms(gene, basic_coldata_pre)
}

```

Remarques : (i) à partir de maintenant, nous n'allons travailler que sur les échantillons 'pre', car ce sont les seuls pour lesquels on peut étudier la prédiction de survie ; (ii) nous retirons de l'étude l'échantillon 06-006, qui a une QC très mauvaise et qui n'exprime pas NEO1 alors qu'il est classé PR. Nous travaillons donc sur 22 échantillons.

Courbe corrélation log2(NEO1+1) et OS/PFS pour les 22 patients pré :

```{r corr log2 Neogenin OS/PFS}

p1 <- ggscatter(data = basic_coldata[which(basic_coldata$Time == 'pre' & basic_coldata$SampleID != '06-006'),],
          x = 'OS',
          y = 'NEO1_log',
          color = 'blue',
          cor.method = "spearman",
          cor.coef = TRUE,
          conf.int = TRUE,
          add = "reg.line",
          add.params = list(color = 'salmon'),
)

p2 <- ggscatter(data = basic_coldata[which(basic_coldata$Time == 'pre' & basic_coldata$SampleID != '06-006'),],
          x = 'PFS',
          y = 'NEO1_log',
          color = 'blue',
          cor.method = "spearman",
          cor.coef = TRUE,
          conf.int = TRUE,
          add = "reg.line",
          add.params = list(color = 'salmon'),
)

grid.arrange(p1, p2, nrow = 1)

```

## Choix des seuils Neogenin High et Low

Le log2 de la Neogenin suit bien une loi ~gaussienne :

```{r log2 Neogenin}

ggplot(basic_coldata_pre,
       aes(x=NEO1_log)) +
  geom_histogram()

```

Valeurs des gènes d'intérêt selon le niveau de réponse :
  
  ```{r violin and box plots}
My_Theme <- theme(plot.title=element_text(size=10),
                  #        legend.title = element_text(size = 5), 
                  #        legend.text = element_text(size = 5),
                  #        legend.key.size = unit(0.2, 'cm'),
                  legend.position="none",
                  axis.text=element_text(size=7),
                  axis.title=element_text(size=8))

p1 <- ggplot(basic_coldata_pre, 
             aes(x=Best_response_2, y=NTN1, fill=Best_response_2)) + 
  geom_violin() +
  My_Theme +
  ggtitle("Violin chart NTN1")
p2 <- ggplot(basic_coldata_pre, 
             aes(x=Best_response_2, y=NTN1_log, fill=Best_response_2)) + 
  geom_violin() +
  My_Theme +
  ggtitle("Violin chart log2(NTN1+1)")
p3 <- ggplot(basic_coldata_pre, 
             aes(x=Best_response_2, y=NTN1_log, fill=Best_response_2)) + 
  geom_boxplot(notch = TRUE) +
  scale_fill_viridis(discrete = TRUE, alpha=0.6) +
  geom_jitter(color="black", size=0.4, alpha=0.9) +
  My_Theme +
  ggtitle("Boxplot log2(NTN1+1)")
p4 <- ggplot(basic_coldata_pre, 
             aes(x=Best_response_2, y=NEO1, fill=Best_response_2)) + 
  geom_violin() +
  My_Theme +
  ggtitle("Violin chart NEO1")
p5 <- ggplot(basic_coldata_pre, 
             aes(x=Best_response_2, y=NEO1_log, fill=Best_response_2)) + 
  geom_violin() +
  My_Theme +
  ggtitle("Violin chart log2(NEO1+1)")
p6 <- ggplot(basic_coldata_pre, 
             aes(x=Best_response_2, y=NEO1_log, fill=Best_response_2)) + 
  geom_boxplot(notch = TRUE) +
  scale_fill_viridis(discrete = TRUE, alpha=0.6) +
  geom_jitter(color="black", size=0.4, alpha=0.9) +
  My_Theme +
  ggtitle("Boxplot log2(NEO1+1)")
p7 <- ggplot(basic_coldata_pre, 
             aes(x=Best_response_2, y=UNC5B, fill=Best_response_2)) + 
  geom_violin() +
  My_Theme +
  ggtitle("Violin chart UNC5B")
p8 <- ggplot(basic_coldata_pre, 
             aes(x=Best_response_2, y=UNC5B_log, fill=Best_response_2)) + 
  geom_violin() +
  My_Theme +
  ggtitle("Violin chart log2(UNC5B+1)")
p9 <- ggplot(basic_coldata_pre, 
             aes(x=Best_response_2, y=UNC5B_log, fill=Best_response_2)) + 
  geom_boxplot(notch = TRUE) +
  scale_fill_viridis(discrete = TRUE, alpha=0.6) +
  geom_jitter(color="black", size=0.4, alpha=0.9) +
  My_Theme +
  ggtitle("Boxplot log2(UNC5B+1)")

grid.arrange(p1, p2, p3, p4, p5, p6, p7, p8, p9, nrow = 3)
```


## Survival plots selon le niveau de réponse

```{r Kaplan-Meier plots niveau de reponse}
km_fit_os <- survfit(Surv(OS, Death_status) ~ Best_response_2, data=basic_coldata_pre)
# autoplot(km_fit_os)
survminer::ggsurvplot(
  km_fit_os, 
  data = basic_coldata_pre,          # again specify the data used to fit linelistsurv_fit_sex 
  conf.int = TRUE,              # do not show confidence interval of KM estimates
  surv.scale = "percent",        # present probabilities in the y axis in %
  break.time.by = 50,            # present the time axis with an increment of 10 days
  xlab = "Follow-up days",
  ylab = "Survival Probability",
  pval = T,                      # print p-value of Log-rank test 
  pval.coord = c(40,.21),        # print p-value at these plot coordinates
  risk.table = T,                # print the risk table at bottom 
  legend.title = "Best response",       # legend characteristics
  legend.labs = c("PR","SD_PD"),
  font.legend = 10, 
  palette = "Dark2",             # specify color palette 
  surv.median.line = "hv",       # draw horizontal and vertical lines to the median survivals
  ggtheme = theme_light()        # simplify plot background
)

km_fit_pfs <- survfit(Surv(PFS, Prog_status) ~ Best_response_2, data=basic_coldata_pre)
survminer::ggsurvplot(
  km_fit_pfs, 
  data = basic_coldata_pre,          # again specify the data used to fit linelistsurv_fit_sex 
  conf.int = TRUE,              # do not show confidence interval of KM estimates
  surv.scale = "percent",        # present probabilities in the y axis in %
  break.time.by = 50,            # present the time axis with an increment of 10 days
  xlab = "Follow-up days",
  ylab = "Non-Progression Probability",
  pval = T,                      # print p-value of Log-rank test 
  pval.coord = c(40,.21),        # print p-value at these plot coordinates
  risk.table = T,                # print the risk table at bottom 
  legend.title = "Best response",       # legend characteristics
  legend.labs = c("PR","SD_PD"),
  font.legend = 10, 
  palette = "Dark2",             # specify color palette 
  surv.median.line = "hv",       # draw horizontal and vertical lines to the median survivals
  ggtheme = theme_light()        # simplify plot background
)
```


## Survival plots selon la Neogenin en séparant avec la médiane (6.19)

```{r Kaplan-Meier plots Neogenin median}
basic_coldata_pre$NEO1_level <- case_when(
  basic_coldata_pre$NEO1_log >= 6.19 ~ "High",
  basic_coldata_pre$NEO1_log < 6.19 ~ "Low")

km_fit_os <- survfit(Surv(OS, Death_status) ~ NEO1_level, data=basic_coldata_pre)
survminer::ggsurvplot(
  km_fit_os, 
  data = basic_coldata_pre,          # again specify the data used to fit linelistsurv_fit_sex 
  conf.int = TRUE,              # do not show confidence interval of KM estimates
  surv.scale = "percent",        # present probabilities in the y axis in %
  break.time.by = 50,            # present the time axis with an increment of 10 days
  xlab = "Follow-up days",
  ylab = "Survival Probability",
  pval = T,                      # print p-value of Log-rank test 
  pval.coord = c(40,.21),        # print p-value at these plot coordinates
  risk.table = T,                # print the risk table at bottom 
  legend.title = "Neogenin level",       # legend characteristics
  legend.labs = c("High","Low"),
  font.legend = 10, 
  palette = "Dark2",             # specify color palette 
  surv.median.line = "hv",       # draw horizontal and vertical lines to the median survivals
  ggtheme = theme_light()        # simplify plot background
)

km_fit_pfs <- survfit(Surv(PFS, Prog_status) ~ NEO1_level, data=basic_coldata_pre)
survminer::ggsurvplot(
  km_fit_pfs, 
  data = basic_coldata_pre,          # again specify the data used to fit linelistsurv_fit_sex 
  conf.int = TRUE,              # do not show confidence interval of KM estimates
  surv.scale = "percent",        # present probabilities in the y axis in %
  break.time.by = 50,            # present the time axis with an increment of 10 days
  xlab = "Follow-up days",
  ylab = "Non-Progression Probability",
  pval = T,                      # print p-value of Log-rank test 
  pval.coord = c(40,.21),        # print p-value at these plot coordinates
  risk.table = T,                # print the risk table at bottom 
  legend.title = "Neogenin level",       # legend characteristics
  legend.labs = c("High","Low"),
  font.legend = 10, 
  palette = "Dark2",             # specify color palette 
  surv.median.line = "hv",       # draw horizontal and vertical lines to the median survivals
  ggtheme = theme_light()        # simplify plot background
)
```

On obtient les médianes suivantes :
  
  Médiane OS des 22 patients : `r median(survfit(Surv(OS, Death_status) ~ 1, data=basic_coldata_pre))[[1]]` ; Médiane PFS des 22 patients : `r median(survfit(Surv(PFS, Prog_status) ~ 1, data=basic_coldata_pre))[[1]]`

(sans retirer 06-006 : Médiane OS des 23 patients : `r median(survfit(Surv(OS, Death_status) ~ 1, data=basic_coldata[which(basic_coldata$Time == 'pre'),]))[[1]]` ; Médiane PFS des 23 patients : `r median(survfit(Surv(PFS, Prog_status) ~ 1, data=basic_coldata[which(basic_coldata$Time == 'pre'),]))[[1]]`)

Médianes OS selon niveau de Neogenin : High
`r median(survfit(Surv(OS, Death_status) ~ NEO1_level, data=basic_coldata_pre))[[1]]` (NA car on a moins de 50% de décès), Low `r median(survfit(Surv(OS, Death_status) ~ NEO1_level, data=basic_coldata_pre))[[2]]`

Médianes PFS selon niveau de Neogenin : High
`r median(survfit(Surv(PFS, Prog_status) ~ NEO1_level, data=basic_coldata_pre))[[1]]`, Low `r median(survfit(Surv(PFS, Prog_status) ~ NEO1_level, data=basic_coldata_pre))[[2]]`


## Survival plots selon la Neogenin sans log2(+1) en séparant avec la médiane

```{r Kaplan-Meier plots Neogenin median without log2}
basic_coldata_pre$NEO1_level_sanslog <- case_when(
  basic_coldata_pre$NEO1 >= median(basic_coldata_pre$NEO1) ~ "High",
  basic_coldata_pre$NEO1 < median(basic_coldata_pre$NEO1) ~ "Low")

km_fit_os <- survfit(Surv(OS, Death_status) ~ NEO1_level_sanslog, data=basic_coldata_pre)
survminer::ggsurvplot(
  km_fit_os, 
  data = basic_coldata_pre,          # again specify the data used to fit linelistsurv_fit_sex 
  conf.int = TRUE,              # do not show confidence interval of KM estimates
  surv.scale = "percent",        # present probabilities in the y axis in %
  break.time.by = 50,            # present the time axis with an increment of 10 days
  xlab = "Follow-up days",
  ylab = "Survival Probability",
  pval = T,                      # print p-value of Log-rank test 
  pval.coord = c(40,.21),        # print p-value at these plot coordinates
  risk.table = T,                # print the risk table at bottom 
  legend.title = "Neogenin level",       # legend characteristics
  legend.labs = c("High","Low"),
  font.legend = 10, 
  palette = "Dark2",             # specify color palette 
  surv.median.line = "hv",       # draw horizontal and vertical lines to the median survivals
  ggtheme = theme_light()        # simplify plot background
)

km_fit_pfs <- survfit(Surv(PFS, Prog_status) ~ NEO1_level_sanslog, data=basic_coldata_pre)
survminer::ggsurvplot(
  km_fit_pfs, 
  data = basic_coldata_pre,          # again specify the data used to fit linelistsurv_fit_sex 
  conf.int = TRUE,              # do not show confidence interval of KM estimates
  surv.scale = "percent",        # present probabilities in the y axis in %
  break.time.by = 50,            # present the time axis with an increment of 10 days
  xlab = "Follow-up days",
  ylab = "Non-Progression Probability",
  pval = T,                      # print p-value of Log-rank test 
  pval.coord = c(40,.21),        # print p-value at these plot coordinates
  risk.table = T,                # print the risk table at bottom 
  legend.title = "Neogenin level",       # legend characteristics
  legend.labs = c("High","Low"),
  font.legend = 10, 
  palette = "Dark2",             # specify color palette 
  surv.median.line = "hv",       # draw horizontal and vertical lines to the median survivals
  ggtheme = theme_light()        # simplify plot background
)
```

On obtient les médianes suivantes :
  
  Médianes OS selon niveau de Neogenin : High
`r median(survfit(Surv(OS, Death_status) ~ NEO1_level_sanslog, data=basic_coldata_pre))[[1]]`, Low `r median(survfit(Surv(OS, Death_status) ~ NEO1_level_sanslog, data=basic_coldata_pre))[[2]]`

Médianes PFS selon niveau de Neogenin : High
`r median(survfit(Surv(PFS, Prog_status) ~ NEO1_level_sanslog, data=basic_coldata_pre))[[1]]`, Low `r median(survfit(Surv(PFS, Prog_status) ~ NEO1_level_sanslog, data=basic_coldata_pre))[[2]]`


## Survival plots selon la Neogenin en séparant avec k-means (5.5) = 2/3 dans le High

```{r k-means, results = "hide", include=F}
km.out <- kmeans(basic_coldata_pre$NEO1_log, centers = 2)
km.out
basic_coldata_pre$NEO1_log
```


```{r Kaplan-Meier plots Neogenin kmeans}
basic_coldata_pre$NEO1_level2 <- case_when(
  basic_coldata_pre$NEO1_log >= 5.5 ~ "High",
  basic_coldata_pre$NEO1_log < 5.5 ~ "Low")

km_fit_os <- survfit(Surv(OS, Death_status) ~ NEO1_level2, data=basic_coldata_pre)
survminer::ggsurvplot(
  km_fit_os, 
  data = basic_coldata_pre,          # again specify the data used to fit linelistsurv_fit_sex 
  conf.int = TRUE,              # do not show confidence interval of KM estimates
  surv.scale = "percent",        # present probabilities in the y axis in %
  break.time.by = 50,            # present the time axis with an increment of 10 days
  xlab = "Follow-up days",
  ylab = "Survival Probability",
  pval = T,                      # print p-value of Log-rank test 
  pval.coord = c(40,.21),        # print p-value at these plot coordinates
  risk.table = T,                # print the risk table at bottom 
  legend.title = "Neogenin level k-means",       # legend characteristics
  legend.labs = c("High","Low"),
  font.legend = 10, 
  palette = "Dark2",             # specify color palette 
  surv.median.line = "hv",       # draw horizontal and vertical lines to the median survivals
  ggtheme = theme_light()        # simplify plot background
)

km_fit_pfs <- survfit(Surv(PFS, Prog_status) ~ NEO1_level2, data=basic_coldata_pre)
survminer::ggsurvplot(
  km_fit_pfs, 
  data = basic_coldata_pre,          # again specify the data used to fit linelistsurv_fit_sex 
  conf.int = TRUE,              # do not show confidence interval of KM estimates
  surv.scale = "percent",        # present probabilities in the y axis in %
  break.time.by = 50,            # present the time axis with an increment of 10 days
  xlab = "Follow-up days",
  ylab = "Non-Progression Probability",
  pval = T,                      # print p-value of Log-rank test 
  pval.coord = c(40,.21),        # print p-value at these plot coordinates
  risk.table = T,                # print the risk table at bottom 
  legend.title = "Neogenin level k-means",       # legend characteristics
  legend.labs = c("High","Low"),
  font.legend = 10, 
  palette = "Dark2",             # specify color palette 
  surv.median.line = "hv",       # draw horizontal and vertical lines to the median survivals
  ggtheme = theme_light()        # simplify plot background
)
```

On obtient les médianes suivantes :
  
  Médianes OS selon niveau de Neogenin k-means : High
`r median(survfit(Surv(OS, Death_status) ~ NEO1_level2, data=basic_coldata_pre))[[1]]`, Low `r median(survfit(Surv(OS, Death_status) ~ NEO1_level2, data=basic_coldata_pre))[[2]]`

Médianes PFS selon niveau de Neogenin k-means : High
`r median(survfit(Surv(PFS, Prog_status) ~ NEO1_level2, data=basic_coldata_pre))[[1]]`, Low `r median(survfit(Surv(PFS, Prog_status) ~ NEO1_level2, data=basic_coldata_pre))[[2]]`


## Modification du seuil Neogenin High (1/3 - 2/3)

Valeur limite pour séparer en 1/3 High - 2/3 Low les niveaux de Neogenin (log2) : entre `r basic_coldata_pre[order(basic_coldata_pre$NEO1_log, decreasing = F),'NEO1_log'][14]` et `r basic_coldata_pre[order(basic_coldata_pre$NEO1_log, decreasing = F),'NEO1_log'][15]`

```{r Kaplan-Meier plots Neogenin 1 tiers}
basic_coldata_pre$NEO1_level3 <- case_when(
  basic_coldata_pre$NEO1_log >= 6.31 ~ "High",
  basic_coldata_pre$NEO1_log < 6.31 ~ "Low")

km_fit_os <- survfit(Surv(OS, Death_status) ~ NEO1_level3, data=basic_coldata_pre)
survminer::ggsurvplot(
  km_fit_os, 
  data = basic_coldata_pre,          # again specify the data used to fit linelistsurv_fit_sex 
  conf.int = TRUE,              # do not show confidence interval of KM estimates
  surv.scale = "percent",        # present probabilities in the y axis in %
  break.time.by = 50,            # present the time axis with an increment of 10 days
  xlab = "Follow-up days",
  ylab = "Survival Probability",
  pval = T,                      # print p-value of Log-rank test 
  pval.coord = c(40,.21),        # print p-value at these plot coordinates
  risk.table = T,                # print the risk table at bottom 
  legend.title = "Neogenin level 1/3 High",       # legend characteristics
  legend.labs = c("High","Low"),
  font.legend = 10, 
  palette = "Dark2",             # specify color palette 
  surv.median.line = "hv",       # draw horizontal and vertical lines to the median survivals
  ggtheme = theme_light()        # simplify plot background
)

km_fit_pfs <- survfit(Surv(PFS, Prog_status) ~ NEO1_level3, data=basic_coldata_pre)
survminer::ggsurvplot(
  km_fit_pfs, 
  data = basic_coldata_pre,          # again specify the data used to fit linelistsurv_fit_sex 
  conf.int = TRUE,              # do not show confidence interval of KM estimates
  surv.scale = "percent",        # present probabilities in the y axis in %
  break.time.by = 50,            # present the time axis with an increment of 10 days
  xlab = "Follow-up days",
  ylab = "Non-Progression Probability",
  pval = T,                      # print p-value of Log-rank test 
  pval.coord = c(40,.21),        # print p-value at these plot coordinates
  risk.table = T,                # print the risk table at bottom 
  legend.title = "Neogenin level 1/3 High",       # legend characteristics
  legend.labs = c("High","Low"),
  font.legend = 10, 
  palette = "Dark2",             # specify color palette 
  surv.median.line = "hv",       # draw horizontal and vertical lines to the median survivals
  ggtheme = theme_light()        # simplify plot background
)
```

On obtient les médianes suivantes :
  
  Médianes OS selon niveau de Neogenin 1/3 : High
`r median(survfit(Surv(OS, Death_status) ~ NEO1_level3, data=basic_coldata_pre))[[1]]` (NA car on a moins de 50% de décès), Low `r median(survfit(Surv(OS, Death_status) ~ NEO1_level3, data=basic_coldata_pre))[[2]]`

Médianes PFS selon niveau de Neogenin 1/3 : High
`r median(survfit(Surv(PFS, Prog_status) ~ NEO1_level3, data=basic_coldata_pre))[[1]]`, Low `r median(survfit(Surv(PFS, Prog_status) ~ NEO1_level3, data=basic_coldata_pre))[[2]]`


## Survival plots selon TFF3 en séparant avec la médiane (0)

```{r Kaplan-Meier plots TFF3 median}
basic_coldata_pre$TFF3_level <- case_when(
  basic_coldata_pre$TFF3_log > 0 ~ "High",
  basic_coldata_pre$TFF3_log == 0 ~ "Low")

km_fit_os <- survfit(Surv(OS, Death_status) ~ TFF3_level, data=basic_coldata_pre)
survminer::ggsurvplot(
  km_fit_os, 
  data = basic_coldata_pre,          # again specify the data used to fit linelistsurv_fit_sex 
  conf.int = TRUE,              # do not show confidence interval of KM estimates
  surv.scale = "percent",        # present probabilities in the y axis in %
  break.time.by = 50,            # present the time axis with an increment of 10 days
  xlab = "Follow-up days",
  ylab = "Survival Probability",
  pval = T,                      # print p-value of Log-rank test 
  pval.coord = c(40,.21),        # print p-value at these plot coordinates
  risk.table = T,                # print the risk table at bottom 
  legend.title = "TFF3 level",       # legend characteristics
  legend.labs = c("High","Low"),
  font.legend = 10, 
  palette = "Dark2",             # specify color palette 
  surv.median.line = "hv",       # draw horizontal and vertical lines to the median survivals
  ggtheme = theme_light()        # simplify plot background
)

km_fit_pfs <- survfit(Surv(PFS, Prog_status) ~ TFF3_level, data=basic_coldata_pre)
survminer::ggsurvplot(
  km_fit_pfs, 
  data = basic_coldata_pre,          # again specify the data used to fit linelistsurv_fit_sex 
  conf.int = TRUE,              # do not show confidence interval of KM estimates
  surv.scale = "percent",        # present probabilities in the y axis in %
  break.time.by = 50,            # present the time axis with an increment of 10 days
  xlab = "Follow-up days",
  ylab = "Non-Progression Probability",
  pval = T,                      # print p-value of Log-rank test 
  pval.coord = c(40,.21),        # print p-value at these plot coordinates
  risk.table = T,                # print the risk table at bottom 
  legend.title = "TFF3 level",       # legend characteristics
  legend.labs = c("High","Low"),
  font.legend = 10, 
  palette = "Dark2",             # specify color palette 
  surv.median.line = "hv",       # draw horizontal and vertical lines to the median survivals
  ggtheme = theme_light()        # simplify plot background
)
```

On obtient les médianes suivantes :
  
  Médianes OS selon niveau de TFF3 : High
`r median(survfit(Surv(OS, Death_status) ~ TFF3_level, data=basic_coldata_pre))[[1]]`, Low `r median(survfit(Surv(OS, Death_status) ~ TFF3_level, data=basic_coldata_pre))[[2]]`

Médianes PFS selon niveau de TFF3 : High
`r median(survfit(Surv(PFS, Prog_status) ~ TFF3_level, data=basic_coldata_pre))[[1]]`, Low `r median(survfit(Surv(PFS, Prog_status) ~ TFF3_level, data=basic_coldata_pre))[[2]]`



## EMT scores - En utilisant tous les gènes

### Hallmark (200 gènes)

#### En utilisant les counts TPM

En prenant les 200 gènes EMT de Hallmark et avec les counts TPM, on obtient les scores EMT suivants en ssGSEA :
  
  ```{r score EMT ssGSEA TPM}
# tmp <- read.csv('/home/eugenie-modolo/Documents/Reference_files/Hallmark_EMT_ENSG_mart_export.txt', sep="\t")
# list_genes_Hallmark <- tmp$Gene_stable_ID_version
# # on retire de la liste les 5 Ensembl_id qui sont en doublons pour les 200 gene_symbol du Hallmark
# to_remove <- c('ENSG00000291748.1', 'ENSG00000276886.4', 'ENSG00000282046.3', 'ENSG00000291357.1', 'ENSG00000282049.1')
# list_genes_Hallmark <- list_genes_Hallmark[!list_genes_Hallmark %in% to_remove]

tmp <- read.csv('/home/eugenie-modolo/Documents/Reference_files/HALLMARK_EPITHELIAL_MESENCHYMAL_TRANSITION.v2025.1.Hs.tsv', sep="\t")
list_genes_H <- unlist(strsplit(tmp[17,2], ","))
list_genes_Hallmark <- list(list_genes_H, "")
names(list_genes_Hallmark) <- c("EMT", "")

# import des counts en TPM
counts_genes_tpm <- read.table("/home/eugenie-modolo/Documents/Lapnet/results_rnaseq_NFcore/salmon.merged.gene_tpm.tsv",
                               header = TRUE,
                               row.names = 1,
                               sep = "\t",
                               check.names = FALSE)
# count_columns <- colnames(counts_genes)[colnames(counts_genes) != "gene_name"]
# besoin de prendre les integers pour DESeq2
counts_genes_tpm[count_columns] <- round(counts_genes_tpm[count_columns])
count_matrix_tpm <- as.matrix(counts_genes_tpm[, count_columns])
count_matrix_tpm_genesymbol <- apply_gene_symbol_mapping(
  count_matrix_tpm, 
  mapping_file = "/home/eugenie-modolo/Documents/Reference_files/gene_symbol_mapping.csv"
)

# on ne garde que les 22 échantillons d'intérêt pour lancer ssGSEA
count_matrix_pre_TPM <- count_matrix_tpm_genesymbol[,c("01-001_pre","01-003_pre","01-004_pre",
                                                       "01-006_pre","01-007_pre","01-011_pre","01-012_pre","02-001_pre","02-002_pre","02-003_pre",
                                                       "02-006_pre","02-010_pre","02-014_pre","03-002_pre","03-003_pre","03-006_pre","06-001_pre",
                                                       "06-007_pre","06-008_pre","06-009_pre","08-001_pre","08-002_pre")]

# ssGSEA
list_genes_ssgsea <- list(list_genes_Hallmark, "")
names(list_genes_ssgsea) <- c("EMT", "")
gsvaparams <- gsvaParam(count_matrix_pre_TPM,
                        list_genes_ssgsea)
result_gsva <- gsva(gsvaparams)#, verbose = TRUE)
scores_EMT <- result_gsva[1,]
basic_coldata_pre$Hallmark_score_TPM <- scores_EMT

# plot
hist(basic_coldata_pre$Hallmark_score_TPM)
```

On coupe les valeurs à un score de 0 (confirmé par k-means). Cela donne les survival plots suivants :
  
  ```{r Kaplan-Meier plots EMT score Hallmark}
basic_coldata_pre$EMT_TPM_level <- case_when(
  basic_coldata_pre$Hallmark_score_TPM >= 0 ~ "High",
  basic_coldata_pre$Hallmark_score_TPM < 0 ~ "Low")

km_fit_os <- survfit(Surv(OS, Death_status) ~ EMT_TPM_level, data=basic_coldata_pre)
survminer::ggsurvplot(
  km_fit_os, 
  data = basic_coldata_pre,          # again specify the data used to fit linelistsurv_fit_sex 
  conf.int = TRUE,              # do not show confidence interval of KM estimates
  surv.scale = "percent",        # present probabilities in the y axis in %
  break.time.by = 50,            # present the time axis with an increment of 10 days
  xlab = "Follow-up days",
  ylab = "Survival Probability",
  pval = T,                      # print p-value of Log-rank test 
  pval.coord = c(40,.21),        # print p-value at these plot coordinates
  risk.table = T,                # print the risk table at bottom 
  legend.title = "EMT score Hallmark",       # legend characteristics
  legend.labs = c("High","Low"),
  font.legend = 10, 
  palette = "Dark2",             # specify color palette 
  surv.median.line = "hv",       # draw horizontal and vertical lines to the median survivals
  ggtheme = theme_light()        # simplify plot background
)

km_fit_pfs <- survfit(Surv(PFS, Prog_status) ~ EMT_TPM_level, data=basic_coldata_pre)
survminer::ggsurvplot(
  km_fit_pfs, 
  data = basic_coldata_pre,          # again specify the data used to fit linelistsurv_fit_sex 
  conf.int = TRUE,              # do not show confidence interval of KM estimates
  surv.scale = "percent",        # present probabilities in the y axis in %
  break.time.by = 50,            # present the time axis with an increment of 10 days
  xlab = "Follow-up days",
  ylab = "Non-Progression Probability",
  pval = T,                      # print p-value of Log-rank test 
  pval.coord = c(40,.21),        # print p-value at these plot coordinates
  risk.table = T,                # print the risk table at bottom 
  legend.title = "EMT score Hallmark",       # legend characteristics
  legend.labs = c("High","Low"),
  font.legend = 10, 
  palette = "Dark2",             # specify color palette 
  surv.median.line = "hv",       # draw horizontal and vertical lines to the median survivals
  ggtheme = theme_light()        # simplify plot background
)
```

On obtient les médianes suivantes :
  
  Médianes OS selon Score EMT : High
`r median(survfit(Surv(OS, Death_status) ~ EMT_TPM_level, data=basic_coldata_pre))[[1]]`, Low `r median(survfit(Surv(OS, Death_status) ~ EMT_TPM_level, data=basic_coldata_pre))[[2]]` (NA car on a moins de 50% de décès).

Médianes PFS selon Score EMT : High
`r median(survfit(Surv(PFS, Prog_status) ~ EMT_TPM_level, data=basic_coldata_pre))[[1]]`, Low `r median(survfit(Surv(PFS, Prog_status) ~ EMT_TPM_level, data=basic_coldata_pre))[[2]]`

Etude du heatmap selon les 200 gènes Hallmark :
  
  ```{r score EMT Heatmap}

distcor <- function(m){ as.dist(1-cor(t(m))  ) }

expression_genes_200 <- count_matrix_pre_TPM[which(row.names(count_matrix_pre_TPM) %in% list_genes_Hallmark),]
expression_genes_200 <- expression_genes_200[rowSums(expression_genes_200 != 0) > 0, ]
hm <- heatmap.2(as.matrix(log2(expression_genes_200+1)), distfun = distcor, hclustfun = function(d)hclust(d,method="ward.D2"), scale="row", trace="none", dendrogram="both",  col = colorRampPalette(rev(brewer.pal(9, "RdBu")))(50))

target <- colnames(expression_genes_200)[hm$colInd]
basic_coldata_pre$row.names <- rownames(basic_coldata_pre)
basic_coldata_pre %>% mutate(row.names=fct_relevel(row.names, target)) %>% ggplot(aes(x=row.names, y=Hallmark_score_TPM)) +
  geom_point() +
  theme_bw()+ 
  theme(axis.text.x = element_text(angle=-40, hjust=.1))
```

#### En utilisant les DESeq2_normalised/length

En prenant les 200 gènes EMT de Hallmark et avec les expressions normalisées par DESeq2 et divisées par la taille du gène, on obtient les scores EMT suivants en ssGSEA :
  
  ```{r score EMT ssGSEA DESeq2}

# on ne garde que les 22 échantillons d'intérêt pour lancer ssGSEA
count_matrix_pre_DESeq <- norm.count_genesymbol_K[,c("01-001_pre","01-003_pre","01-004_pre",
                                                     "01-006_pre","01-007_pre","01-011_pre","01-012_pre","02-001_pre","02-002_pre","02-003_pre",
                                                     "02-006_pre","02-010_pre","02-014_pre","03-002_pre","03-003_pre","03-006_pre","06-001_pre",
                                                     "06-007_pre","06-008_pre","06-009_pre","08-001_pre","08-002_pre")]

# ssGSEA
gsvaparams <- gsvaParam(count_matrix_pre_DESeq,
                        list_genes_ssgsea)
result_gsva <- gsva(gsvaparams)#, verbose = TRUE)
scores_EMT <- result_gsva[1,]
basic_coldata_pre$Hallmark_score_DESeq <- scores_EMT

# plot
hist(basic_coldata_pre$Hallmark_score_DESeq)
```

On coupe les valeurs à la médiane. Cela donne les survival plots suivants :
  
  ```{r Kaplan-Meier plots EMT score Hallmark DESeq2}
basic_coldata_pre$EMT_DESeq_level <- case_when(
  basic_coldata_pre$Hallmark_score_DESeq >= median(basic_coldata_pre$Hallmark_score_DESeq) ~ "High",
  basic_coldata_pre$Hallmark_score_DESeq < median(basic_coldata_pre$Hallmark_score_DESeq) ~ "Low")

km_fit_os <- survfit(Surv(OS, Death_status) ~ EMT_DESeq_level, data=basic_coldata_pre)
survminer::ggsurvplot(
  km_fit_os, 
  data = basic_coldata_pre,          # again specify the data used to fit linelistsurv_fit_sex 
  conf.int = TRUE,              # do not show confidence interval of KM estimates
  surv.scale = "percent",        # present probabilities in the y axis in %
  break.time.by = 50,            # present the time axis with an increment of 10 days
  xlab = "Follow-up days",
  ylab = "Survival Probability",
  pval = T,                      # print p-value of Log-rank test 
  pval.coord = c(40,.21),        # print p-value at these plot coordinates
  risk.table = T,                # print the risk table at bottom 
  legend.title = "EMT score Hallmark",       # legend characteristics
  legend.labs = c("High","Low"),
  font.legend = 10, 
  palette = "Dark2",             # specify color palette 
  surv.median.line = "hv",       # draw horizontal and vertical lines to the median survivals
  ggtheme = theme_light()        # simplify plot background
)

km_fit_pfs <- survfit(Surv(PFS, Prog_status) ~ EMT_DESeq_level, data=basic_coldata_pre)
survminer::ggsurvplot(
  km_fit_pfs, 
  data = basic_coldata_pre,          # again specify the data used to fit linelistsurv_fit_sex 
  conf.int = TRUE,              # do not show confidence interval of KM estimates
  surv.scale = "percent",        # present probabilities in the y axis in %
  break.time.by = 50,            # present the time axis with an increment of 10 days
  xlab = "Follow-up days",
  ylab = "Non-Progression Probability",
  pval = T,                      # print p-value of Log-rank test 
  pval.coord = c(40,.21),        # print p-value at these plot coordinates
  risk.table = T,                # print the risk table at bottom 
  legend.title = "EMT score Hallmark",       # legend characteristics
  legend.labs = c("High","Low"),
  font.legend = 10, 
  palette = "Dark2",             # specify color palette 
  surv.median.line = "hv",       # draw horizontal and vertical lines to the median survivals
  ggtheme = theme_light()        # simplify plot background
)
```

On obtient les médianes suivantes :
  
  Médianes OS selon Score EMT : High
`r median(survfit(Surv(OS, Death_status) ~ EMT_DESeq_level, data=basic_coldata_pre))[[1]]`, Low `r median(survfit(Surv(OS, Death_status) ~ EMT_DESeq_level, data=basic_coldata_pre))[[2]]`.

Médianes PFS selon Score EMT : High
`r median(survfit(Surv(PFS, Prog_status) ~ EMT_DESeq_level, data=basic_coldata_pre))[[1]]`, Low `r median(survfit(Surv(PFS, Prog_status) ~ EMT_DESeq_level, data=basic_coldata_pre))[[2]]`

Etude du heatmap selon les 200 gènes Hallmark :
  
  ```{r score EMT Heatmap DESeq2}

expression_genes_200 <- count_matrix_pre_DESeq[which(row.names(count_matrix_pre_DESeq) %in% list_genes_Hallmark),]
expression_genes_200 <- expression_genes_200[rowSums(expression_genes_200 != 0) > 0, ]
hm <- heatmap.2(as.matrix(log2(expression_genes_200+1)), distfun = distcor, hclustfun = function(d)hclust(d,method="ward.D2"), scale="row", trace="none", dendrogram="both",  col = colorRampPalette(rev(brewer.pal(9, "RdBu")))(50))

target <- colnames(expression_genes_200)[hm$colInd]
basic_coldata_pre$row.names <- rownames(basic_coldata_pre)
basic_coldata_pre %>% mutate(row.names=fct_relevel(row.names, target)) %>% ggplot(aes(x=row.names, y=Hallmark_score_DESeq)) +
  geom_point() +
  theme_bw()+ 
  theme(axis.text.x = element_text(angle=-40, hjust=.1))
```


## EMT scores - En utilisant uniquement les protein-coding genes

### Hallmark (200 gènes)

#### En utilisant les counts TPM

En prenant les 200 gènes EMT de Hallmark et avec les counts TPM, on obtient les scores EMT suivants en ssGSEA :
  
  ```{r score EMT ssGSEA TPM pcg}

# keeping only the protein-coding genes, as we used a protocol capturing only exons
gtf <- import('/home/eugenie-modolo/Documents/Reference_files/gencode.v49.chr_patch_hapl_scaff.annotation.gtf')
gtf_df <- as.data.frame(gtf)
gene_info <- gtf_df[gtf_df$type == "gene", c("gene_id", "gene_type")]
gene_info <- unique(gene_info)
keep_biotype <- c("protein_coding","IG_V_gene","IG_C_gene","IG_J_gene","IG_D_gene","TR_V_gene","TR_J_gene" ,"TR_C_gene","TR_D_gene")
keep_genes <- gene_info[which(gene_info$gene_type %in% keep_biotype), 'gene_id']
count_matrix_tpm_pcg <- as.matrix(counts_genes_tpm[which(rownames(counts_genes_tpm) %in% keep_genes), count_columns])
count_matrix_tpm_pcg_genesymbol <- apply_gene_symbol_mapping(
  count_matrix_tpm_pcg, 
  mapping_file = "/home/eugenie-modolo/Documents/Reference_files/gene_symbol_mapping.csv"
)

# on ne garde que les 22 échantillons d'intérêt pour lancer ssGSEA
count_matrix_pre_TPM <- count_matrix_tpm_pcg_genesymbol[,c("01-001_pre","01-003_pre","01-004_pre",
                                                           "01-006_pre","01-007_pre","01-011_pre","01-012_pre","02-001_pre","02-002_pre","02-003_pre",
                                                           "02-006_pre","02-010_pre","02-014_pre","03-002_pre","03-003_pre","03-006_pre","06-001_pre",
                                                           "06-007_pre","06-008_pre","06-009_pre","08-001_pre","08-002_pre")]

# ssGSEA
gsvaparams <- gsvaParam(count_matrix_pre_TPM,
                        list_genes_ssgsea)
result_gsva <- gsva(gsvaparams)#, verbose = TRUE)
scores_EMT <- result_gsva[1,]
basic_coldata_pre$Hallmark_score_TPM_pcg <- scores_EMT

# plot
hist(basic_coldata_pre$Hallmark_score_TPM_pcg)
```

On coupe les valeurs à la médiane. Cela donne les survival plots suivants :
  
  ```{r Kaplan-Meier plots EMT score Hallmark pcg}
basic_coldata_pre$EMT_TPM_pcg_level <- case_when(
  basic_coldata_pre$Hallmark_score_TPM_pcg >= median(basic_coldata_pre$Hallmark_score_TPM_pcg) ~ "High",
  basic_coldata_pre$Hallmark_score_TPM_pcg < median(basic_coldata_pre$Hallmark_score_TPM_pcg) ~ "Low")

km_fit_os <- survfit(Surv(OS, Death_status) ~ EMT_TPM_pcg_level, data=basic_coldata_pre)
survminer::ggsurvplot(
  km_fit_os, 
  data = basic_coldata_pre,          # again specify the data used to fit linelistsurv_fit_sex 
  conf.int = TRUE,              # do not show confidence interval of KM estimates
  surv.scale = "percent",        # present probabilities in the y axis in %
  break.time.by = 50,            # present the time axis with an increment of 10 days
  xlab = "Follow-up days",
  ylab = "Survival Probability",
  pval = T,                      # print p-value of Log-rank test 
  pval.coord = c(40,.21),        # print p-value at these plot coordinates
  risk.table = T,                # print the risk table at bottom 
  legend.title = "EMT score Hallmark",       # legend characteristics
  legend.labs = c("High","Low"),
  font.legend = 10, 
  palette = "Dark2",             # specify color palette 
  surv.median.line = "hv",       # draw horizontal and vertical lines to the median survivals
  ggtheme = theme_light()        # simplify plot background
)

km_fit_pfs <- survfit(Surv(PFS, Prog_status) ~ EMT_TPM_pcg_level, data=basic_coldata_pre)
survminer::ggsurvplot(
  km_fit_pfs, 
  data = basic_coldata_pre,          # again specify the data used to fit linelistsurv_fit_sex 
  conf.int = TRUE,              # do not show confidence interval of KM estimates
  surv.scale = "percent",        # present probabilities in the y axis in %
  break.time.by = 50,            # present the time axis with an increment of 10 days
  xlab = "Follow-up days",
  ylab = "Non-Progression Probability",
  pval = T,                      # print p-value of Log-rank test 
  pval.coord = c(40,.21),        # print p-value at these plot coordinates
  risk.table = T,                # print the risk table at bottom 
  legend.title = "EMT score Hallmark",       # legend characteristics
  legend.labs = c("High","Low"),
  font.legend = 10, 
  palette = "Dark2",             # specify color palette 
  surv.median.line = "hv",       # draw horizontal and vertical lines to the median survivals
  ggtheme = theme_light()        # simplify plot background
)
```

On obtient les médianes suivantes :
  
  Médianes OS selon Score EMT : High
`r median(survfit(Surv(OS, Death_status) ~ EMT_TPM_pcg_level, data=basic_coldata_pre))[[1]]`, Low `r median(survfit(Surv(OS, Death_status) ~ EMT_TPM_pcg_level, data=basic_coldata_pre))[[2]]`.

Médianes PFS selon Score EMT : High
`r median(survfit(Surv(PFS, Prog_status) ~ EMT_TPM_pcg_level, data=basic_coldata_pre))[[1]]`, Low `r median(survfit(Surv(PFS, Prog_status) ~ EMT_TPM_pcg_level, data=basic_coldata_pre))[[2]]`

Etude du heatmap selon les 200 gènes Hallmark :
  
  ```{r score EMT Heatmap pcg}

distcor <- function(m){ as.dist(1-cor(t(m))  ) }

expression_genes_200 <- count_matrix_pre_TPM[which(row.names(count_matrix_pre_TPM) %in% list_genes_Hallmark),]
expression_genes_200 <- expression_genes_200[rowSums(expression_genes_200 != 0) > 0, ]
hm <- heatmap.2(as.matrix(log2(expression_genes_200+1)), distfun = distcor, hclustfun = function(d)hclust(d,method="ward.D2"), scale="row", trace="none", dendrogram="both",  col = colorRampPalette(rev(brewer.pal(9, "RdBu")))(50))

target <- colnames(expression_genes_200)[hm$colInd]
basic_coldata_pre$row.names <- rownames(basic_coldata_pre)
basic_coldata_pre %>% mutate(row.names=fct_relevel(row.names, target)) %>% ggplot(aes(x=row.names, y=Hallmark_score_TPM_pcg)) +
  geom_point() +
  theme_bw()+ 
  theme(axis.text.x = element_text(angle=-40, hjust=.1))
```

#### En utilisant les DESeq2_normalised/length

En prenant les 200 gènes EMT de Hallmark et avec les expressions normalisées par DESeq2 et divisées par la taille du gène, on obtient les scores EMT suivants en ssGSEA :
  
  ```{r score EMT ssGSEA DESeq2 pcg}

count_matrix_pcg <- counts_genes[which(rownames(counts_genes) %in% keep_genes), ]
count_matrix_pcg <- as.matrix(count_matrix_pcg[, count_columns])

dds_gene_pcg <- DESeqDataSetFromMatrix(
  countData = count_matrix_pcg,
  colData = basic_coldata,
  design = ~ Best_response_2
)
dds_gene_pcg <- DESeq(dds_gene_pcg)
norm.count_pcg <- as.data.frame(counts(dds_gene_pcg, normalized=TRUE))
gene_lengths <- counts_genes$gene_length[match(rownames(norm.count_pcg), rownames(counts_genes))]
norm.count_pcg_K <- as.matrix(norm.count_pcg/gene_lengths)
norm.count_pcg_genesymbol_K <- apply_gene_symbol_mapping(
  norm.count_pcg_K, 
  mapping_file = "/home/eugenie-modolo/Documents/Reference_files/gene_symbol_mapping.csv"
)

# on ne garde que les 22 échantillons d'intérêt pour lancer ssGSEA
count_matrix_pre_DESeq <- norm.count_pcg_genesymbol_K[,c("01-001_pre","01-003_pre","01-004_pre",
                                                         "01-006_pre","01-007_pre","01-011_pre","01-012_pre","02-001_pre","02-002_pre","02-003_pre",
                                                         "02-006_pre","02-010_pre","02-014_pre","03-002_pre","03-003_pre","03-006_pre","06-001_pre",
                                                         "06-007_pre","06-008_pre","06-009_pre","08-001_pre","08-002_pre")]

# ssGSEA
gsvaparams <- gsvaParam(count_matrix_pre_DESeq,
                        list_genes_ssgsea)
result_gsva <- gsva(gsvaparams)#, verbose = TRUE)
scores_EMT <- result_gsva[1,]
basic_coldata_pre$Hallmark_score_DESeq_pcg <- scores_EMT

# plot
hist(basic_coldata_pre$Hallmark_score_DESeq_pcg)
```

On coupe les valeurs à la médiane. Cela donne les survival plots suivants :
  
  ```{r Kaplan-Meier plots EMT score Hallmark DESeq2 pcg}
basic_coldata_pre$EMT_DESeq_pcg_level <- case_when(
  basic_coldata_pre$Hallmark_score_DESeq_pcg >= median(basic_coldata_pre$Hallmark_score_DESeq_pcg) ~ "High",
  basic_coldata_pre$Hallmark_score_DESeq_pcg < median(basic_coldata_pre$Hallmark_score_DESeq_pcg) ~ "Low")

km_fit_os <- survfit(Surv(OS, Death_status) ~ EMT_DESeq_pcg_level, data=basic_coldata_pre)
survminer::ggsurvplot(
  km_fit_os, 
  data = basic_coldata_pre,          # again specify the data used to fit linelistsurv_fit_sex 
  conf.int = TRUE,              # do not show confidence interval of KM estimates
  surv.scale = "percent",        # present probabilities in the y axis in %
  break.time.by = 50,            # present the time axis with an increment of 10 days
  xlab = "Follow-up days",
  ylab = "Survival Probability",
  pval = T,                      # print p-value of Log-rank test 
  pval.coord = c(40,.21),        # print p-value at these plot coordinates
  risk.table = T,                # print the risk table at bottom 
  legend.title = "EMT score Hallmark",       # legend characteristics
  legend.labs = c("High","Low"),
  font.legend = 10, 
  palette = "Dark2",             # specify color palette 
  surv.median.line = "hv",       # draw horizontal and vertical lines to the median survivals
  ggtheme = theme_light()        # simplify plot background
)

km_fit_pfs <- survfit(Surv(PFS, Prog_status) ~ EMT_DESeq_pcg_level, data=basic_coldata_pre)
survminer::ggsurvplot(
  km_fit_pfs, 
  data = basic_coldata_pre,          # again specify the data used to fit linelistsurv_fit_sex 
  conf.int = TRUE,              # do not show confidence interval of KM estimates
  surv.scale = "percent",        # present probabilities in the y axis in %
  break.time.by = 50,            # present the time axis with an increment of 10 days
  xlab = "Follow-up days",
  ylab = "Non-Progression Probability",
  pval = T,                      # print p-value of Log-rank test 
  pval.coord = c(40,.21),        # print p-value at these plot coordinates
  risk.table = T,                # print the risk table at bottom 
  legend.title = "EMT score Hallmark",       # legend characteristics
  legend.labs = c("High","Low"),
  font.legend = 10, 
  palette = "Dark2",             # specify color palette 
  surv.median.line = "hv",       # draw horizontal and vertical lines to the median survivals
  ggtheme = theme_light()        # simplify plot background
)
```

On obtient les médianes suivantes :
  
  Médianes OS selon Score EMT : High
`r median(survfit(Surv(OS, Death_status) ~ EMT_DESeq_pcg_level, data=basic_coldata_pre))[[1]]`, Low `r median(survfit(Surv(OS, Death_status) ~ EMT_DESeq_pcg_level, data=basic_coldata_pre))[[2]]`.

Médianes PFS selon Score EMT : High
`r median(survfit(Surv(PFS, Prog_status) ~ EMT_DESeq_pcg_level, data=basic_coldata_pre))[[1]]`, Low `r median(survfit(Surv(PFS, Prog_status) ~ EMT_DESeq_pcg_level, data=basic_coldata_pre))[[2]]`

Etude du heatmap selon les 200 gènes Hallmark :
  
  ```{r score EMT Heatmap DESeq2 pcg}

expression_genes_200 <- count_matrix_pre_DESeq[which(row.names(count_matrix_pre_DESeq) %in% list_genes_Hallmark),]
expression_genes_200 <- expression_genes_200[rowSums(expression_genes_200 != 0) > 0, ]
hm <- heatmap.2(as.matrix(log2(expression_genes_200+1)), distfun = distcor, hclustfun = function(d)hclust(d,method="ward.D2"), scale="row", trace="none", dendrogram="both",  col = colorRampPalette(rev(brewer.pal(9, "RdBu")))(50))

target <- colnames(expression_genes_200)[hm$colInd]
basic_coldata_pre$row.names <- rownames(basic_coldata_pre)
basic_coldata_pre %>% mutate(row.names=fct_relevel(row.names, target)) %>% ggplot(aes(x=row.names, y=Hallmark_score_DESeq_pcg)) +
  geom_point() +
  theme_bw()+ 
  theme(axis.text.x = element_text(angle=-40, hjust=.1))
```



## Comparaison EMT scores Hallmark et Mak pour les 4 duo pre-post - tous les gènes

### EMT DESeq2/length

```{r score EMT pre-post ssGSEA}
# on ne garde que les 8 échantillons d'intérêt 
target <- c("01-007_pre","01-007_post","02-001_pre","02-001_post","02-003_pre",
            "02-003_post","02-014_pre","02-014_post")
basic_coldata_prepost <- basic_coldata[target,]
count_matrix_prepost <- norm.count_genesymbol_K[,target]

# ssGSEA Hallmark
gsvaparams <- gsvaParam(count_matrix_prepost,
                        list_genes_ssgsea)
result_gsva <- gsva(gsvaparams)#, verbose = TRUE)
scores_EMT <- result_gsva[1,]
basic_coldata_prepost$Hallmark_score_DESeq <- scores_EMT

# Mak score
# tmp <- read.csv('/home/eugenie-modolo/Documents/Reference_files/EMT-MAK2015.csv', sep=";")
# list_genenames_M <- tmp[which(tmp$Type == 'M'), 'gene_name']
# list_genenames_E <- tmp[which(tmp$Type == 'E'), 'gene_name']
# tmp <- read.csv('/home/eugenie-modolo/Documents/Reference_files/EMT-MAK2015_mart_export.txt', sep="\t")
# list_genes_M <- tmp$Gene_stable_ID_version[match(list_genenames_M, tmp$Gene_name)]
# list_genes_E <- tmp$Gene_stable_ID_version[match(list_genenames_E, tmp$Gene_name)]
# list_genes_Mak <- c(list_genes_M, list_genes_E)
tmp <- read.csv('/home/eugenie-modolo/Documents/Reference_files/EMT-MAK2015.csv', sep=";")
list_genes_M <- tmp[which(tmp$Type == 'M'), 'gene_name']
list_genes_E <- tmp[which(tmp$Type == 'E'), 'gene_name']
list_genes_Mak <- c(list_genes_M, list_genes_E)
expression_genes_M <- count_matrix_prepost[which(row.names(count_matrix_prepost) %in% list_genes_M),]
expression_genes_E <- count_matrix_prepost[which(row.names(count_matrix_prepost) %in% list_genes_E),]
# data.frame(t(expression_genes_M))
basic_coldata_prepost$Mak_score_DESeq <- NA
basic_coldata_prepost$E_score_DESeq <- NA
for (sample in rownames(basic_coldata_prepost)) {
  basic_coldata_prepost[sample, 'Mak_score_DESeq'] <- mean(expression_genes_M[,sample]) - mean(expression_genes_E[,sample])
  basic_coldata_prepost[sample, 'E_score_DESeq'] <- mean(expression_genes_E[,sample])
}

# plot
hist(basic_coldata_prepost$Hallmark_score_DESeq)
hist(basic_coldata_prepost$Mak_score_DESeq)
```

EMT score selon pre/post :
  
  ```{r score EMT DESeq2 pre-post comparaison}
basic_coldata_prepost$row.names <- rownames(basic_coldata_prepost)
ggplot(basic_coldata_prepost, aes(x=row.names, y=Hallmark_score_DESeq, col=Time)) +
  geom_point() +
  theme_bw()+
  theme(axis.text.x = element_text(angle=-40, hjust=.1))

ggplot(basic_coldata_prepost, aes(x=row.names, y=Mak_score_DESeq, col=Time)) +
  geom_point() +
  theme_bw()+
  theme(axis.text.x = element_text(angle=-40, hjust=.1))
```

Etude du heatmap selon les 200 gènes Hallmark : (non fait)

```{r score EMT pre-post Heatmap}
# expression_genes_200 <- count_matrix_prepost[which(row.names(count_matrix_prepost) %in% list_genes_Hallmark),]
# heatmap.2(as.matrix(log2(expression_genes_200+1)), distfun = distcor, hclustfun = function(d)hclust(d,method="ward.D2"), scale="row", trace="none", dendrogram="both",  col = colorRampPalette(rev(brewer.pal(9, "RdBu")))(50))
# 
# target <- c("02-006_pre", "06-009_pre", "06-008_pre", "01-003_pre", 
#             "06-007_pre", "03-002_pre", "03-006_pre", "02-002_pre", "01-012_pre", "02-003_pre", "06-001_pre", 
#             "08-002_pre", "01-006_pre", "01-007_pre", "01-004_pre", "03-003_pre", "08-001_pre", "01-011_pre", 
#             "02-001_pre", "02-010_pre", "01-001_pre", "02-014_pre")
# basic_coldata_pre$row.names <- rownames(basic_coldata_pre)
# basic_coldata_pre %>% mutate(row.names=fct_relevel(row.names, target)) %>% ggplot(aes(x=row.names, y=Hallmark_score)) +
#   geom_point() +
#   theme_bw()+ 
#   theme(axis.text.x = element_text(angle=-40, hjust=.1))
```


### EMT TPM

```{r score EMT TPM pre-post ssGSEA}
# on ne garde que les 8 échantillons d'intérêt 
count_matrix_tpm_prepost <- count_matrix_tpm_genesymbol[,target]

# ssGSEA Hallmark
gsvaparams <- gsvaParam(count_matrix_tpm_prepost,
                        list_genes_ssgsea)
result_gsva <- gsva(gsvaparams)#, verbose = TRUE)
scores_EMT <- result_gsva[1,]
basic_coldata_prepost$Hallmark_score_TPM <- scores_EMT

# Mak score
expression_genes_M <- log2(count_matrix_tpm_prepost[which(row.names(count_matrix_tpm_prepost) %in% list_genes_M),]+1)
expression_genes_E <- log2(count_matrix_tpm_prepost[which(row.names(count_matrix_tpm_prepost) %in% list_genes_E),]+1)
# data.frame(t(expression_genes_M))
basic_coldata_prepost$Mak_score_TPM <- NA
basic_coldata_prepost$E_score_TPM <- NA
for (sample in rownames(basic_coldata_prepost)) {
  basic_coldata_prepost[sample, 'Mak_score_TPM'] <- mean(expression_genes_M[,sample]) - mean(expression_genes_E[,sample])
  basic_coldata_prepost[sample, 'E_score_TPM'] <- mean(expression_genes_E[,sample])
}

# plot
hist(basic_coldata_prepost$Hallmark_score_TPM)
hist(basic_coldata_prepost$Mak_score_TPM)
```

EMT score selon pre/post :
  
  ```{r score EMT TPM pre-post comparaison}
ggplot(basic_coldata_prepost, aes(x=row.names, y=Hallmark_score_TPM, col=Time)) +
  geom_point() +
  theme_bw()+
  theme(axis.text.x = element_text(angle=-40, hjust=.1))

ggplot(basic_coldata_prepost, aes(x=row.names, y=Mak_score_TPM, col=Time)) +
  geom_point() +
  theme_bw()+
  theme(axis.text.x = element_text(angle=-40, hjust=.1))
```

Etude du heatmap selon les 200 gènes Hallmark : 
  
  ```{r score EMT TPM Heatmap LapNet}

expression_genes_200_lapnet <- count_matrix_tpm_prepost[which(row.names(count_matrix_tpm_prepost) %in% list_genes_Hallmark),]
expression_genes_200_lapnet <- expression_genes_200_lapnet[rowSums(expression_genes_200_lapnet != 0) > 0, ]
hm <- heatmap.2(as.matrix(log2(expression_genes_200_lapnet+1)), distfun = distcor, hclustfun = function(d)hclust(d,method="ward.D2"), scale="row", trace="none", dendrogram="both",  col = colorRampPalette(rev(brewer.pal(9, "RdBu")))(50))

target <- colnames(expression_genes_200_lapnet)[hm$colInd]
basic_coldata_prepost$row.names <- rownames(basic_coldata_prepost)
basic_coldata_prepost %>% mutate(row.names=fct_relevel(row.names, target)) %>% ggplot(aes(x=row.names, y=Hallmark_score_TPM)) +
  geom_point() +
  theme_bw()+ 
  theme(axis.text.x = element_text(angle=-40, hjust=.1))

```

Etude du heatmap selon les 77 gènes Mak :
  
  ```{r score Mak TPM Heatmap}

expression_genes_77_lapnet <- count_matrix_tpm_prepost[which(row.names(count_matrix_tpm_prepost) %in% list_genes_Mak),]
hm <- heatmap.2(as.matrix(log2(expression_genes_77_lapnet+1)), distfun = distcor, hclustfun = function(d)hclust(d,method="ward.D2"), scale="row", trace="none", dendrogram="both",  col = colorRampPalette(rev(brewer.pal(9, "RdBu")))(50))

target <- colnames(expression_genes_77_lapnet)[hm$colInd]
basic_coldata_prepost$row.names <- rownames(basic_coldata_prepost)
basic_coldata_prepost %>% mutate(row.names=fct_relevel(row.names, target)) %>% ggplot(aes(x=row.names, y=Mak_score_TPM)) +
  geom_point() +
  theme_bw()+ 
  theme(axis.text.x = element_text(angle=-40, hjust=.1))

```



## EMT score (DESeq2/length) des 6 échantillons post vs 22 échantillons pré - tous les gènes

```{r score EMT post ssGSEA}
# ssGSEA Hallmark
gsvaparams <- gsvaParam(norm.count_genesymbol_K,
                        list_genes_ssgsea)
result_gsva <- gsva(gsvaparams)#, verbose = TRUE)
scores_EMT <- result_gsva[1,]
basic_coldata$Hallmark_score_DESeq <- scores_EMT

# Mak score
expression_genes_M <- norm.count_genesymbol_K[which(row.names(norm.count_genesymbol_K) %in% list_genes_M),]
expression_genes_E <- norm.count_genesymbol_K[which(row.names(norm.count_genesymbol_K) %in% list_genes_E),]
# data.frame(t(expression_genes_M))
basic_coldata$Mak_score <- NA
basic_coldata$E_score <- NA
for (sample in rownames(basic_coldata)) {
  basic_coldata[sample, 'Mak_score'] <- mean(expression_genes_M[,sample]) - mean(expression_genes_E[,sample])
  basic_coldata[sample, 'E_score'] <- mean(expression_genes_E[,sample])
}

# plot
hist(basic_coldata[which(basic_coldata$SampleID != "06-006"),]$Hallmark_score_DESeq)
hist(basic_coldata[which(basic_coldata$SampleID != "06-006"),]$Mak_score)
```

EMT scores des 6 post vs 22 pre :
  
  ```{r score EMT post}
basic_coldata$row.names <- rownames(basic_coldata)

p1 <- ggplot(basic_coldata[which(basic_coldata$SampleID != "06-006"),], aes(x=row.names, y=Hallmark_score_DESeq, col=Time)) +
  geom_point() +
  theme_bw()+
  theme(axis.text.x = element_text(angle=-40, hjust=.1))

p2 <- ggplot(basic_coldata[which(basic_coldata$SampleID != "06-006"),], aes(x=Hallmark_score_DESeq, y=Time, fill=Time)) +
  geom_boxplot(notch = TRUE) 

p3 <- ggplot(basic_coldata[which(basic_coldata$SampleID != "06-006"),], aes(x=row.names, y=Mak_score, col=Time)) +
  geom_point() +
  theme_bw()+
  theme(axis.text.x = element_text(angle=-40, hjust=.1))

p4 <- ggplot(basic_coldata[which(basic_coldata$SampleID != "06-006"),], aes(x=Mak_score, y=Time, fill=Time)) +
  geom_boxplot(notch = TRUE) 

grid.arrange(p1, p2, p3, p4, nrow = 2)

```

EMT scores des Collisson QM (2 post vs 3 pre) :
  
  ```{r score EMT post Collisson QM}
p1 <- ggplot(basic_coldata[which(basic_coldata$Classif_collisson == "QM"),], aes(x=row.names, y=Hallmark_score_DESeq, col=Time)) +
  geom_point() +
  theme_bw()+
  theme(axis.text.x = element_text(angle=-40, hjust=.1))

p2 <- ggplot(basic_coldata[which(basic_coldata$Classif_collisson == "QM"),], aes(x=Hallmark_score_DESeq, y=Time, fill=Time)) +
  geom_boxplot(notch = TRUE) 

p3 <- ggplot(basic_coldata[which(basic_coldata$Classif_collisson == "QM"),], aes(x=row.names, y=Mak_score, col=Time)) +
  geom_point() +
  theme_bw()+
  theme(axis.text.x = element_text(angle=-40, hjust=.1))

p4 <- ggplot(basic_coldata[which(basic_coldata$Classif_collisson == "QM"),], aes(x=Mak_score, y=Time, fill=Time)) +
  geom_boxplot(notch = TRUE) 

grid.arrange(p1, p2, p3, p4, nrow = 2)

```

Lien entre les classifications de PDAC et les EMT scores, pour les 6 échantillons post :
  
  ```{r boxplots EMT score Hallmark vs classification}

create_classif_boxplots <- function(classif, classif_col, df1, df2) {
  p1 <- ggplot(df1, aes(x = .data[[classif_col]], y=Hallmark_score_DESeq, fill=.data[[classif_col]])) + 
    geom_boxplot(notch = TRUE) +
    scale_fill_viridis(discrete = TRUE, alpha=0.6) +
    geom_jitter(color="black", size=0.4, alpha=0.9) +
    theme_bw()+ 
    theme(axis.text.x = element_text(angle=-40, hjust=.1)) +
    ggtitle(paste0("EMT Hallmark score", classif, "LapNet")) 
  
  p2 <- ggplot(df1, aes(x = .data[[classif_col]], y=Mak_score, fill=.data[[classif_col]])) + 
    geom_boxplot(notch = TRUE) +
    scale_fill_viridis(discrete = TRUE, alpha=0.6) +
    geom_jitter(color="black", size=0.4, alpha=0.9) +
    theme_bw()+ 
    theme(axis.text.x = element_text(angle=-40, hjust=.1)) +
    ggtitle(paste0("EMT Mak score", classif, "LapNet"))
  
  grid.arrange(p1, p2, nrow = 1)
}

for (classif in c('collisson', 'moffitt', 'bailey')) {
  classif_col <- paste0("Classif_", classif)
  create_classif_boxplots(classif, classif_col, basic_coldata[which(basic_coldata$Time == "post"),])
}

```


## Comparaison expression Neogenin et EMT score (DESeq2/length), sur les 28 échantillons - tous les gènes

```{r comparaison Neogenin et EMT-score}
# # ssGSEA
# gsvaparams <- gsvaParam(norm.count_K,
#                         list_genes_ssgsea)
# result_gsva <- gsva(gsvaparams)#, verbose = TRUE)
# scores_EMT <- result_gsva[1,]
# basic_coldata$Hallmark_score <- scores_EMT

ggplot(basic_coldata[which(basic_coldata$SampleID != "06-006"),], aes(x=NEO1_log, y=Hallmark_score_DESeq, col=Time, label=SampleID)) +
  geom_vline(xintercept=6.19, linetype="dashed", color = "red") +
  geom_hline(yintercept=0, linetype="dashed", color = "red") +
  ggtitle("Neogenin expression vs EMT-score (28 échantillons)") +
  geom_text_repel(hjust="top", vjust="top") +
  geom_point() 
```


## Courbes de survie pour les 7 individus qui ont le plus haut score d'EMT (k-means) (TPM) - tous les gènes

```{r Kaplan-Meier plots 7 highest EMT score}
basic_coldata_pre_highemt <- basic_coldata_pre[which(basic_coldata_pre$EMT_TPM_level == "High"),]

km_fit_os <- survfit(Surv(OS, Death_status) ~ NEO1_level, data=basic_coldata_pre_highemt)
survminer::ggsurvplot(
  km_fit_os,
  data = basic_coldata_pre_highemt,          # again specify the data used to fit linelistsurv_fit_sex
  conf.int = TRUE,              # do not show confidence interval of KM estimates
  surv.scale = "percent",        # present probabilities in the y axis in %
  break.time.by = 50,            # present the time axis with an increment of 10 days
  xlab = "Follow-up days",
  ylab = "Survival Probability",
  pval = T,                      # print p-value of Log-rank test
  pval.coord = c(40,.21),        # print p-value at these plot coordinates
  risk.table = T,                # print the risk table at bottom
  legend.title = "Neogenin level",       # legend characteristics
  legend.labs = c("High","Low"),
  font.legend = 10,
  palette = "Dark2",             # specify color palette
  surv.median.line = "hv",       # draw horizontal and vertical lines to the median survivals
  ggtheme = theme_light()        # simplify plot background
)

km_fit_pfs <- survfit(Surv(PFS, Prog_status) ~ NEO1_level, data=basic_coldata_pre_highemt)
survminer::ggsurvplot(
  km_fit_pfs,
  data = basic_coldata_pre_highemt,          # again specify the data used to fit linelistsurv_fit_sex
  conf.int = TRUE,              # do not show confidence interval of KM estimates
  surv.scale = "percent",        # present probabilities in the y axis in %
  break.time.by = 50,            # present the time axis with an increment of 10 days
  xlab = "Follow-up days",
  ylab = "Non-Progression Probability",
  pval = T,                      # print p-value of Log-rank test
  pval.coord = c(40,.21),        # print p-value at these plot coordinates
  risk.table = T,                # print the risk table at bottom
  legend.title = "Neogenin level",       # legend characteristics
  legend.labs = c("High","Low"),
  font.legend = 10,
  palette = "Dark2",             # specify color palette
  surv.median.line = "hv",       # draw horizontal and vertical lines to the median survivals
  ggtheme = theme_light()        # simplify plot background
)

# as.matrix(basic_coldata_pre) %>%
# DT::datatable(rownames=F, escape = F, width ='100%',filter="top") %>%
# DT::formatStyle(columns = colnames(basic_coldata_pre),fontSize = '80%')
```

On obtient les médianes suivantes :
  
  Médianes OS selon niveau de Neogenin : High
`r median(survfit(Surv(OS, Death_status) ~ NEO1_level, data=basic_coldata_pre_highemt))[[1]]`, Low `r median(survfit(Surv(OS, Death_status) ~ NEO1_level, data=basic_coldata_pre_highemt))[[2]]`.

Médianes PFS selon niveau de Neogenin : High
`r median(survfit(Surv(PFS, Prog_status) ~ NEO1_level, data=basic_coldata_pre_highemt))[[1]]`, Low `r median(survfit(Surv(PFS, Prog_status) ~ NEO1_level, data=basic_coldata_pre_highemt))[[2]]`


## Courbes de survie pour les 11 individus qui ont le plus haut score d'EMT (médiane) (TPM) - tous les gènes

Pour conserver 11 échantillons au lieu de seulement 7, on coupe l'EMT high à la médiane : `r median(basic_coldata_pre$Hallmark_score_TPM)`

```{r Kaplan-Meier plots 11 highest EMT score}
basic_coldata_pre_highemt <- basic_coldata_pre[which(basic_coldata_pre$Hallmark_score_TPM >= median(basic_coldata_pre$Hallmark_score_TPM)),]

km_fit_os <- survfit(Surv(OS, Death_status) ~ NEO1_level, data=basic_coldata_pre_highemt)
survminer::ggsurvplot(
  km_fit_os, 
  data = basic_coldata_pre_highemt,          # again specify the data used to fit linelistsurv_fit_sex 
  conf.int = TRUE,              # do not show confidence interval of KM estimates
  surv.scale = "percent",        # present probabilities in the y axis in %
  break.time.by = 50,            # present the time axis with an increment of 10 days
  xlab = "Follow-up days",
  ylab = "Survival Probability",
  pval = T,                      # print p-value of Log-rank test 
  pval.coord = c(40,.21),        # print p-value at these plot coordinates
  risk.table = T,                # print the risk table at bottom 
  legend.title = "Neogenin level",       # legend characteristics
  legend.labs = c("High","Low"),
  font.legend = 10, 
  palette = "Dark2",             # specify color palette 
  surv.median.line = "hv",       # draw horizontal and vertical lines to the median survivals
  ggtheme = theme_light()        # simplify plot background
)

km_fit_pfs <- survfit(Surv(PFS, Prog_status) ~ NEO1_level, data=basic_coldata_pre_highemt)
survminer::ggsurvplot(
  km_fit_pfs, 
  data = basic_coldata_pre_highemt,          # again specify the data used to fit linelistsurv_fit_sex 
  conf.int = TRUE,              # do not show confidence interval of KM estimates
  surv.scale = "percent",        # present probabilities in the y axis in %
  break.time.by = 50,            # present the time axis with an increment of 10 days
  xlab = "Follow-up days",
  ylab = "Non-Progression Probability",
  pval = T,                      # print p-value of Log-rank test 
  pval.coord = c(40,.21),        # print p-value at these plot coordinates
  risk.table = T,                # print the risk table at bottom 
  legend.title = "Neogenin level",       # legend characteristics
  legend.labs = c("High","Low"),
  font.legend = 10, 
  palette = "Dark2",             # specify color palette 
  surv.median.line = "hv",       # draw horizontal and vertical lines to the median survivals
  ggtheme = theme_light()        # simplify plot background
)
```

On obtient les médianes suivantes :

Médianes OS selon niveau de Neogenin : High
`r median(survfit(Surv(OS, Death_status) ~ NEO1_level, data=basic_coldata_pre_highemt))[[1]]`, Low `r median(survfit(Surv(OS, Death_status) ~ NEO1_level, data=basic_coldata_pre_highemt))[[2]]`.

Médianes PFS selon niveau de Neogenin : High
`r median(survfit(Surv(PFS, Prog_status) ~ NEO1_level, data=basic_coldata_pre_highemt))[[1]]`, Low `r median(survfit(Surv(PFS, Prog_status) ~ NEO1_level, data=basic_coldata_pre_highemt))[[2]]`


## Recherche explication différences TPM et DESeq2_normalised NEO1

Plots de la différence entre l'expression en log2 de Neogenin avec la méthode TPM et avec DESeq2. Les lignes rouges représentent le seuil que l'on avait fixé pour déterminer Neogenin High/Low (2.75 pour les TPM, 6.19 pour DESeq2).

```{r difference TPM DESeq2_normalised}
expression_genes_tpm <- counts_genes_tpm[which(counts_genes_tpm$gene_name %in% c('NTN1', 'NEO1', 'UNC5B')),]
rownames(expression_genes_tpm) <- expression_genes_tpm$gene_name
count_columns <- colnames(expression_genes_tpm)[colnames(expression_genes_tpm) != "gene_name"]
expression_genes_tpm <- expression_genes_tpm[, count_columns]
t_expression_genes_tpm <- data.frame(t(expression_genes_tpm))
basic_coldata$NEO1_tpm <- t_expression_genes_tpm$NEO1
basic_coldata$NEO1_tpm_log <- log2(t_expression_genes_tpm$NEO1 + 1)

basic_coldata_test <- basic_coldata[which(basic_coldata$Time == 'pre' & basic_coldata$SampleID != '06-006'),]

number_reads <- read.csv('/home/eugenie-modolo/Documents/Lapnet/results_rnaseq_NFcore/fastqc_raw_sequence_counts_plot.tsv', sep="\t")
number_reads$Sample2 <- substr(number_reads$Sample, 1, nchar(number_reads$Sample) - 2)
number_reads$Means.Unique <- lapply(number_reads$Sample2, function(elem) mean(number_reads[which(number_reads$Sample2 == elem),"Unique.Reads"]))
number_reads$Means.Duplicate <- lapply(number_reads$Sample2, function(elem) mean(number_reads[which(number_reads$Sample2 == elem),"Duplicate.Reads"]))
unique_means <- number_reads %>% distinct(Sample2, Means.Unique)
unique_means$Means.Unique <- as.numeric(unique_means$Means.Unique)
lookup_means <- setNames(unique_means$Means.Unique, unique_means$Sample2)
basic_coldata_test$Means.Unique <- lookup_means[rownames(basic_coldata_test)]

# plot(basic_coldata_test$NEO1, basic_coldata_test$NEO1_tpm)
# plot(basic_coldata_test$NEO1_log, basic_coldata_test$NEO1_tpm_log, col=basic_coldata_test$Means.Unique)
# abline(v = 6.19, lty=3)
# abline(h = 2.75, lty=3)

myPalette <- colorRampPalette(rev(brewer.pal(11, "Spectral")))
sc_meansunique <- scale_colour_gradientn(colours = myPalette(100), limits=c(min(basic_coldata_test$Means.Unique), max(basic_coldata_test$Means.Unique)))
sc_OS <- scale_colour_gradientn(colours = myPalette(100), limits=c(min(basic_coldata_test$OS), max(basic_coldata_test$OS)))

ggplot(basic_coldata_test, aes(x=NEO1_log, y=NEO1_tpm_log, col=Means.Unique, label=rownames(basic_coldata_test))) +
  geom_hline(yintercept=2.75, linetype="dashed", color = "red") +
  geom_vline(xintercept=6.19, linetype="dashed", color = "red") +
  ggtitle("Neogenin expression TPM vs DESeq2 and Nb of unique reads") +
  geom_text_repel(hjust="top", vjust="top") +
  sc_meansunique +
  geom_point() 

ggplot(basic_coldata_test, aes(x=NEO1_log, y=NEO1_tpm_log, col=OS, label=rownames(basic_coldata_test))) +
  geom_hline(yintercept=2.75, linetype="dashed", color = "red") +
  geom_vline(xintercept=6.19, linetype="dashed", color = "red") +
  ggtitle("Neogenin expression TPM vs DESeq2 and OS") +
  geom_text_repel(hjust="top", vjust="top") +
  sc_OS +
  geom_point()
```


## Purity score (estimate)

```{r purity scores}

# Working with gene symbols
# norm.count_genesymbol_K <- norm.count_K
# rownames(norm.count_genesymbol_K) <- counts_genes$gene_name  # Gene names become row names
# # duplicated gene symbols: /!\ we make the sum of their raw counts (hypothesis: they code for the same protein function)
# norm.count_genesymbol_K <- rowsum(norm.count_genesymbol_K, rownames(norm.count_genesymbol_K))

# write.table(norm.count_genesymbol_K,"./norm.count_genesymbol_K.tsv", row.names = T, col.names = T, sep="\t")
# /!\ il faut modifier le fichier pour décaler les noms de samples et ajouter "GeneSymbol" comme nom de la première colonne

# Purity scores (package estimate)
estimate::filterCommonGenes(input.f = "./norm.count_genesymbol_K.tsv", output.f = "norm.count_genesymbol_K.gct", id="GeneSymbol")
estimate::estimateScore("norm.count_genesymbol_K.gct", "OV_estimate_score_LapNet.gct", platform = "illumina")
# estimate::plotPurity(scores="OV_estimate_score.gct", samples="all_samples", platform="illumina") # ne fonctionne pas, on fait les plot autrement :

# Plotting Estimate scores
read_estimate_scores <- function(gct_file) {
  
  # Read GCT file (skip first 2 lines which are headers)
  gct_data <- read.delim(gct_file, skip = 2, header = TRUE, row.names = 1)
  
  # The scores are typically in rows: StromalScore, ImmuneScore, ESTIMATEScore
  # Transpose to get samples as rows
  scores_df <- as.data.frame(t(gct_data[,which(colnames(gct_data) != "Description")]))
  
  # Clean up column names if needed
  colnames(scores_df) <- gsub("\\.", "", colnames(scores_df))
  
  return(scores_df)
}

estimate_scores <- read_estimate_scores("OV_estimate_score_LapNet.gct")

# Calculate tumor purity using the formula from the ESTIMATE paper: Purity = cos(0.6049872018 + 0.0001467884 * ESTIMATE score)
calculate_tumor_purity <- function(estimate_scores) {
  
  # Extract ESTIMATE score column
  if ("ESTIMATEScore" %in% colnames(estimate_scores)) {
    estimate_score <- as.numeric(estimate_scores$ESTIMATEScore)
  } else if ("ESTIMATE.score" %in% colnames(estimate_scores)) {
    estimate_score <- as.numeric(estimate_scores$ESTIMATE.score)
  } else {
    # Find column with "ESTIMATE" in name
    estimate_col <- grep("ESTIMATE", colnames(estimate_scores), ignore.case = TRUE, value = TRUE)[1]
    estimate_score <- as.numeric(estimate_scores[[estimate_col]])
  }
  
  # Calculate purity
  purity <- cos(0.6049872018 + 0.0001467884 * estimate_score)
  
  # Add to dataframe
  estimate_scores$TumorPurity <- purity
  
  return(estimate_scores)
}

# Calculate purity
estimate_scores <- calculate_tumor_purity(estimate_scores)
estimate_scores <- estimate_scores %>%
    rownames_to_column("Sample")
# vérif que les samples sont dans le même ordre
# sum(estimate_scores$Sample == rownames(coldata)) == length(estimate_scores$Sample)
estimate_scores$Time <- basic_coldata$Time

# Histogram of purity obtained per sample
ggplot(estimate_scores, aes(x = reorder(Sample, TumorPurity), y = TumorPurity, fill = Time)) +
    # geom_bar(stat = "identity") +
    geom_col() +
    labs(title = "Estimated Tumor Purity by Sample",
         x = "Sample",
         y = "Tumor Purity") +
    ylim(0, 1) +
    # theme_minimal() +
    theme(axis.text.x = element_text(angle = 45, hjust = 1))

# Upper and lower bounds for 95% PI (approximate from paper)
estimate_scores$Upper95 <- pmin(estimate_scores$TumorPurity + 0.1, 1)
estimate_scores$Lower95 <- pmax(estimate_scores$TumorPurity - 0.1, 0)

# Create the plot
p <- ggplot() +
  # 95% prediction interval (grey shaded area)
  geom_ribbon(data = estimate_scores,
              aes(x = ESTIMATEScore, ymin = Lower95, ymax = Upper95),
              fill = "grey80", alpha = 0.5) +
  
  # Prediction line (solid black)
  geom_line(data = estimate_scores,
            aes(x = ESTIMATEScore, y = TumorPurity),
            color = "black", size = 1) +
  
  # Upper 95% PI dashed line
  geom_line(data = estimate_scores,
            aes(x = ESTIMATEScore, y = Upper95),
            color = "grey50", linetype = "dashed", size = 0.8) +
  
  # Lower 95% PI dashed line
  geom_line(data = estimate_scores,
            aes(x = ESTIMATEScore, y = Lower95),
            color = "grey50", linetype = "dashed", size = 0.8) +
  
  # Sample points (blue circles)
  geom_point(data = estimate_scores,
             aes(x = ESTIMATEScore, y = TumorPurity, label=Sample),
             color = "blue", size = 2.5, alpha = 0.7) +
             # geom_text(aes(label=Sample), hjust=0, vjust=0, check_overlap = TRUE, colour = "blue") +
             # geom_text_repel(hjust="top", vjust="top") +
             
  # Labels and theme
  labs(title = "Tumor Purity vs ESTIMATE Score",
       x = "ESTIMATE Score",
       y = "Tumor Purity") +
  scale_y_continuous(limits = c(0, 1), breaks = seq(0, 1, 0.2)) +
  theme_classic() +
  theme(
    plot.title = element_text(hjust = 0.5, size = 14, face = "bold"),
    axis.title = element_text(size = 12),
    axis.text = element_text(size = 11),
    panel.grid.major = element_line(color = "grey90", size = 0.3)
  )

print(p)

```

